---
#title: Sykkelindekser
output: 
  officedown::rdocx_document:
    reference_docx: svv_template.docx
    toc: true
    toc_depth: 2
    fig_caption: true
    fig_width: 7
    tables:
      style: Table
      layout: autofit
      width: 1.0
      caption:
        style: Tabelltekst
        pre: 'Tabell'
        sep: '. '
      conditional:
        first_row: true
        first_column: false
        last_row: false
        last_column: false
        no_hband: false
        no_vband: true
    plots:
      style: Normal
      align: center
      caption:
        style: Figurtekst
        pre: 'Figur '
        sep: '. '
    lists:
      ol.style: null
      ul.style: null
---

```{r setup, include = FALSE, echo = FALSE, warning=FALSE, message=FALSE}
# Packages are loaded through sourcing rmd_setup.R
source("rmd_setup.R")

# Traffic Data API calls to get points metadata and aadt
source("get_from_trafficdata_api.R")
source("split_road_system_reference.R")
source("get_from_nvdb_api.R")
```



```{r get_data, include=FALSE}
# Fetching published index from Traffic Data API
index_month <- 12
index_year <- 2020
index_2020_ngl <- get_published_index_for_months(5953, index_year, index_month)
index_2020_grl <- get_published_index_for_months(4953, index_year, index_month)
index_2020_brg <- get_published_index_for_months(5952, index_year, index_month)
index_2020_osl <- get_published_index_for_months(6953, index_year, index_month)
index_2020_njr <- get_published_index_for_months(6952, index_year, index_month)

index_2020 <- dplyr::bind_rows(index_2020_ngl,
                               index_2020_grl,
                               index_2020_brg,
                               index_2020_osl,
                               index_2020_njr) %>% 
  dplyr::filter(length_range == "[..,..)",
                road_category == "EUROPAVEG_RIKSVEG_FYLKESVEG_KOMMUNALVEG") %>% 
  dplyr::select(area_name, year, month, period, index_p,
                standard_deviation, coverage = volumeIndexCoverage.hours.percentage) %>% 
  dplyr::mutate(month_object = lubridate::make_date(year = year, month = month),
                month_name = lubridate::month(month_object, label = TRUE, abbr = FALSE))

index_2020$area_name <- replace(index_2020$area_name, 
                                index_2020$area_name == "Oslo", "Osloområdet")

# write.csv2(index_2020, file = "sykkelindekser_aug_2020.csv",
#            row.names = F)

last_month <- max(index_2020$month)
number_of_cities <- unique(index_2020$area_name) %>% 
  length()
number_of_horizontal_lines <- number_of_cities - 1
```


<br>

**Tabelliste**
```{r list_of_tables}
officer::block_toc(style = "Tabelltekst")
```

<br>

**Figurliste**
```{r list_of_figures}
officer::block_toc(style = "Figurtekst")
```


# Sykkelindekser

Sykkelindeksene er en type vegtrafikkindeks for sykkeltrafikk. De estimerer endringen i antall syklende i prosent fra et år til det neste.

En sykkelindeks beregnes for de byområdene som har et tilstrekkelig antall sykkelregistreringspunkter med god datakvalitet. Det vil gi et representativt utvalg for å kunne beregne trafikkutviklingen. Det gjøres en sammenligning av timetrafikken, dato mot dato i kalendermånedene.

Alle data er hentet fra [www.vegvesen.no/trafikkdata/](https://www.vegvesen.no/trafikkdata/). Timetrafikk med minst 95 % dekningsgrad inngår i beregningsgrunnlaget.

Vi tar forbehold om feil i datagrunnlaget. Enkelte trafikkregistreringspunkter er tidvis utelatt på grunn av feil på utstyr eller at de ligger på veier som er påvirket av vegarbeid o.l. Datagrunnlaget inkluderer likevel mange nok punkter til å få fram en generell trend i trafikkutviklingen.

Været vil i perioder kunne påvirke trafikkmengden. For eksempel vil det ved dårlig føre, som ved stort snøfall eller underkjølt regn, bli redusert framkommelighet og dette fører til mindre trafikk enn normalt.

`r officer::fpar("", officer::run_pagebreak())`

## Per måned
Samlet endring i trafikkmengde per måned i 2020, sammenlignet med samme måned i 2019.

```{r monthly_index_table}
index_2020 %>%
  dplyr::filter(period == "month") %>% 
  dplyr::arrange(area_name, month) %>% 
  select(area_name, month_name, year, index_p, standard_deviation) %>%
  flextable() %>%
  colformat_int(j = 3, big.mark = "") %>%
  colformat_double(j = 4:5, digits = 1) %>%
  set_header_labels(area_name = "Byområde", month_name = "Måned", year = "År",
                    index_p = "Endring i \n trafikkmengde \n (%)",
                    standard_deviation = "Standardavvik \n (%)") %>%
  align(i = 1, j = 3:5, align = "center", part = "header") %>%
  bold(part = "header") %>%
  fontsize(size = 9, part = "all") %>%
  font(fontname = "Lucida Sans Unicode", part = "all") %>%
  bg(bg = "#ED9300", part = "header") %>%
  border_remove() %>%
  hline_top(part = "header", border = borderline) %>%
  hline_bottom(part = "all", border = borderline) %>%
  hline(i = c(seq(1:number_of_horizontal_lines)) * last_month, part = "body",
        border = fp_border(color = "#dadada", width = 1)) %>% 
  height_all(height = .2) %>%
  padding(padding.top = .3,
          padding.bottom = .3) %>%
  set_caption("Estimert samlet endring i antall syklende. Trafikken er sammenlignet per måned med samme måned året før.",
               autonum = table_numbers,
               style = "Tabelltekst")
```

`r officer::fpar("", officer::run_pagebreak())`

```{r lineplot, fig.width=6.5, fig.height=6, fig.cap="Estimert endring i sykkeltrafikk i utvalgte byområder."}
index_2020 %>% 
  dplyr::filter(period == "month") %>% 
  ggplot2::ggplot(aes(x = month_object, y = index_p, color = area_name)) +
  ggplot2::geom_line() +
  ggplot2::geom_point() +
  theme_light() +
  theme(axis.text.x = element_text(angle = 90),
        panel.grid.minor.x = element_blank()) +
  scale_x_date(breaks = scales::breaks_width("months"),
               labels = scales::label_date("%b")) +
  scale_color_manual(values = c("Bergen" = "#008ec2",
                                "Nord-Jæren" = "#ed9300",
                                "Grenland" = "#444f55",
                                "Nedre Glomma" = "#58b02c",
                                "Osloområdet" = "#ed1c2e"),
                     name = "Byområde") +
  labs(x = NULL, y = "Endring i trafikkmengde (%) \n",
       caption = "Data: Statens vegvesen") +
  ggtitle("Estimert endring i sykkeltrafikk i utvalgte byområder",
          subtitle = "Antall syklende i 2020 sammenlignet med 2019") +
  theme(legend.position = "bottom")
```


`r officer::fpar("", officer::run_pagebreak())`

## Hittil i år
Samlet endring i antall syklende 2020 sammenlignet med 2019.

```{r year_to_date}
# TODO: sd
index_2020 %>%
  dplyr::filter(period == "year_to_date",
                month == last_month) %>% 
  dplyr::arrange(area_name, month) %>% 
  select(area_name, #month_name, 
         year, index_p, standard_deviation) %>%
  flextable() %>%
  colformat_int(j = 2, big.mark = "") %>%
  colformat_double(j = 3:4, digits = 1) %>%
  set_header_labels(area_name = "Byområde", #month_name = "Måned", 
                    year = "År",
                    index_p = "Endring i \n trafikkmengde \n (%)",
                    standard_deviation = "Standardavvik \n (%)") %>%
  align(i = 1, j = 2:4, align = "center", part = "header") %>%
  bold(part = "header") %>%
  fontsize(size = 9, part = "all") %>%
  font(fontname = "Lucida Sans Unicode", part = "all") %>%
  bg(bg = "#ED9300", part = "header") %>%
  border_remove() %>%
  hline_top(part = "header", border = borderline) %>%
  hline_bottom(part = "all", border = borderline) %>%
  height_all(height = .2) %>%
  padding(padding.top = .3,
          padding.bottom = .3) %>%
  set_caption("Estimert samlet endring i sykkeltrafikk i 2020 sammenlignet med 2019.",
               autonum = table_numbers,
               style = "Tabelltekst")
```






