---
format: 
  pdf:
    toc: true
    number-sections: true
    toc-title: Innhold
    mainfont: "Lucida Sans Unicode"
    include-in-header:
      text: |
        \newfontfamily\sectionfont[Color=ed9300]{Lucida Sans Unicode}
        \newfontfamily\subsectionfont[Color=444f55]{Lucida Sans Unicode}
        \newfontfamily\subsubsectionfont[Color=ed9300]{Lucida Sans Unicode}
        \addtokomafont{section}{\sectionfont}
        \addtokomafont{subsection}{\subsectionfont}
        \addtokomafont{subsubsection}{\subsubsectionfont}
        \usepackage[font=small,textfont=it,labelsep=period]{caption}
crossref: 
  tbl-title: "Tabell"
  lot-title: "Tabeller"
  tbl-prefix: ""
  fig-title: "Figur"
  lof-title: "Figurer"
  fig-prefix: ""
  title-delim: "."
---

```{r setup, include = FALSE, echo = FALSE}
source("rmd_setup.R")

index_all_years <-
  readr::read_rds(
    file = "data_indexpoints_tidy/all_bike_indices.rds"
  )

city_and_color <-
  c(
    "Bergen" = "#008ec2",
    "Førde" = "#ffd520",
    "Nord-Jæren" = "#ed9300",
    "Grenland" = "#444f55",
    "Nedre Glomma" = "#58b02c",
    "Osloområdet" = "#ed1c2e",
    "Tromsø" = "#dadada"
  )

index_year_to_date <-
  index_all_years %>% 
    dplyr::filter(period == "year_to_date") %>% 
    dplyr::group_by(area_name, year) %>% 
    dplyr::slice_max(month_object) %>% 
    dplyr::arrange(area_name, year) %>% 
    select(
      area_name, 
      #month_name, 
      year, 
      index_p, 
      standard_deviation
    )
  
n_indices_per_city <-
  index_year_to_date |> 
  dplyr::group_by(
    area_name
  ) |> 
  dplyr::summarise(
    n_years = n(),
    .groups = "drop"
  ) |> 
  dplyr::mutate(
    cumsum = cumsum(n_years)
  ) |> 
  dplyr::slice(1:6)
```

\listoftables

\listoffigures

{{< pagebreak >}}


# Sykkelindekser

Sykkelindeksene er en type vegtrafikkindeks for sykkeltrafikk. De estimerer endringen i antall syklende i prosent fra et år til det neste.

En sykkelindeks beregnes for de byområdene som har et tilstrekkelig antall sykkelregistreringspunkter med god datakvalitet. Det vil gi et representativt utvalg for å kunne beregne trafikkutviklingen. Det gjøres en sammenligning av timetrafikken, dato mot dato i kalendermånedene.

Alle data er hentet fra [www.vegvesen.no/trafikkdata/](https://www.vegvesen.no/trafikkdata/). Timetrafikk med minst 95 % dekningsgrad inngår i beregningsgrunnlaget.

Vi tar forbehold om feil i datagrunnlaget. Enkelte trafikkregistreringspunkter er tidvis utelatt på grunn av feil på utstyr eller at de ligger på veier som er påvirket av vegarbeid o.l. Datagrunnlaget inkluderer likevel mange nok punkter til å få fram en generell trend i trafikkutviklingen.

Været vil i perioder kunne påvirke trafikkmengden. For eksempel vil det ved dårlig føre, som ved stort snøfall eller underkjølt regn, bli redusert framkommelighet og dette fører til mindre trafikk enn normalt.


## Per år
Sykkelindeksene har ulike startår, og tabell @tbl-year viser hvilke år det er beregnet sykkelindeks for de ulike områdene.

```{r year_to_date}
#| label: tbl-year
#| tbl-cap: "Estimert endring i sykkeltrafikk sammenlignet med foregående år."
#| ft.arraystretch: 0.9

index_year_to_date |> 
  flextable() %>%
  colformat_int(j = 2, big.mark = "") %>%
  colformat_double(j = 3:4, digits = 1) %>%
  set_header_labels(
    area_name = "Byområde", 
    #month_name = "Måned\n(til og med)", 
    year = "År",
    index_p = "Endring i\ntrafikk-\nmengde\n(%)",
    standard_deviation = "Standardavvik\n(%)"
  ) %>%
  align(i = 1, j = 2:4, align = "center", part = "header") %>%
  align(j = 2, align = "center", part = "body") %>%
  bold(part = "header") %>%
  #fontsize(size = 9, part = "all") %>%
  font(fontname = "Lucida Sans Unicode", part = "all") %>%
  bg(bg = "#ED9300", part = "header") %>%
  border_remove() %>%
  hline_top(part = "header", border = borderline) %>%
  hline_bottom(part = "all", border = borderline) %>%
  hline(
    i = n_indices_per_city$cumsum, 
    part = "body",
    border = fp_border(color = "#dadada", width = 1)
  ) %>% 
  width(j = 1, width = 1) |> 
  height_all(height = .2) %>%
  padding(padding.top = .3,
          padding.bottom = .3)
```

Standardavvikene er her relativt store, noe som gjenspeiler at sykkeltrafikken varierer mye mellom de ulike trafikkregistreringspunktene i hvert område.

Figur @fig-year viser årlig utvikling per område.

```{r}
#| label: fig-year
#| fig-width: 6.5
#| fig-height: 6
#| fig-cap: "Estimert årlig endring i sykkeltrafikk."

index_all_years %>% 
  dplyr::filter(period == "year_to_date") %>% 
  dplyr::group_by(area_name, year) %>% 
  dplyr::slice_max(month_object) %>% 
  ggplot2::ggplot(aes(x = year, y = index_p, color = area_name)) +
  ggplot2::geom_line() +
  ggplot2::geom_point() +
  theme_light() +
  theme(
    axis.title.y = element_text(
      margin = margin(t = 0, r = 15, b = 0, l = 0)),
    panel.grid.minor.x = element_blank(),
    plot.caption =
      element_text(
        face = "italic",
        size = 8,
        lineheight = 1.5,
        vjust = 0
      )
  ) +
  scale_color_manual(
    values = city_and_color,
    name = ""
  ) +
  labs(x = NULL, y = "Endring i trafikkmengde (%) \n",
       caption = "Data: Statens vegvesen, fylkeskommunene og kommunene") +
  ggtitle("Estimert endring i sykkeltrafikk i utvalgte byområder",
          subtitle = "Antall syklende sammenlignet med foregående år") +
  theme(legend.position = "bottom")
```


## Per måned
I figur @fig-month vises månedlig utvikling per område. Tall for en måned er sammenlignet med den samme måneden året før.

```{r}
#| label: fig-month
#| fig-width: 6.5
#| fig-height: 6
#| fig-cap: "Estimert månedlig endring i sykkeltrafikk."

index_all_years %>% 
  dplyr::filter(period == "month") %>% 
  ggplot2::ggplot(aes(x = month_object_2000, y = index_p, color = area_name)) +
  ggplot2::geom_line() +
  ggplot2::geom_point() +
  facet_grid(rows = vars(year)) +
  theme_light() +
  theme(
    axis.text.x = element_text(angle = 90, vjust = 0.5),
    axis.title.y = element_text(
      margin = margin(t = 0, r = 15, b = 0, l = 0)),
    panel.grid.minor.x = element_blank(),
    plot.caption =
      element_text(
        face = "italic",
        size = 8,
        lineheight = 1.5,
        vjust = 0
      )
  ) +
  scale_x_date(breaks = scales::breaks_width("months"),
               labels = scales::label_date("%b")) +
  scale_color_manual(values = city_and_color,
                     name = "") +
  labs(x = NULL, y = "Endring i trafikkmengde (%) \n",
       caption = "Data: Statens vegvesen, fylkeskommunene og kommunene") +
  ggtitle("Estimert endring i sykkeltrafikk i utvalgte byområder",
          subtitle = "Antall syklende sammenlignet med samme måned foregående år") +
  theme(legend.position = "bottom")
```



