---
format: 
  pdf:
    toc: true
    number-sections: true
    toc-title: Innhold
    mainfont: "Arial"
    include-in-header:
      text: |
        \newfontfamily\sectionfont[Color=ed9300]{Arial}
        \newfontfamily\subsectionfont[Color=444f55]{Arial}
        \newfontfamily\subsubsectionfont[Color=ed9300]{Arial}
        \addtokomafont{section}{\sectionfont}
        \addtokomafont{subsection}{\subsectionfont}
        \addtokomafont{subsubsection}{\subsubsectionfont}
        \usepackage[font=small,textfont=it,labelsep=period]{caption}
        \let\oldsection\section
        \renewcommand\section{\clearpage\oldsection}
crossref: 
  tbl-title: "Tabell"
  lot-title: "Tabeller"
  tbl-prefix: ""
  fig-title: "Figur"
  lof-title: "Figurer"
  fig-prefix: ""
  title-delim: "."
---

```{r}
#| label: setup
#| include: false
#| echo: false

source("rmd_setup.R")

last_published_month_number <- 5

index_all_years <-
  readr::read_rds(
    file = "data_indexpoints_tidy/bike_index_all_long.rds"
  ) |> 
  dplyr::filter(
      compared_to_ref_year == TRUE
  ) |> 
  dplyr::mutate(
    years = paste0(year_base, "-", year),
    month_name = lubridate::make_date(year, month, 1) |> lubridate::month(label = TRUE),
    months = paste0("jan-", month_name)
  )

# Reference year as zero in plots
reference_year_as_zero <-
  index_all_years |> 
  dplyr::select(
    area_name,
    year = reference_year,
    months
  ) |> 
  dplyr::distinct() |> 
  dplyr::mutate(
    index_p = 0,
    ci_lower = 0,
    ci_upper = 0
  )

index_for_plotting <-
  index_all_years |> 
  dplyr::select(
    area_name,
    year,
    months,
    index_p,
    ci_lower,
    ci_upper
  ) |> 
  dplyr::bind_rows(
    reference_year_as_zero
  ) |> 
  dplyr::arrange(
    area_name,
    months,
    year
  )

bike_trp_info <- readr::read_rds(file = "data_indexpoints_tidy/bike_trp_sdt.rds")
```

\listoftables

\listoffigures

{{< pagebreak >}}


# Om sykkelindekser
Sykkelindeksene er en type vegtrafikkindeks for sykkeltrafikk. De estimerer endringen i antall syklende i prosent fra et år til det neste. Endringen over flere år beregnes ved hjelp av en sammenkjeding av disse indeksene.

En sykkelindeks beregnes for de byområdene som har et tilstrekkelig antall sykkelregistreringspunkt med god datakvalitet. Det vil gi et representativt utvalg for å kunne beregne trafikkutviklingen. Det gjøres en sammenligning av timetrafikken, dato mot dato i kalendermånedene.

Alle data er hentet fra [www.vegvesen.no/trafikkdata/](https://www.vegvesen.no/trafikkdata/). Timetrafikk med minst 95 % dekningsgrad inngår i beregningsgrunnlaget.

Det tas forbehold om feil i datagrunnlaget. Enkelte trafikkregistreringspunkt er tidvis utelatt på grunn av feil på utstyr eller at de ligger på veier som er påvirket av vegarbeid eller omskilting o.l. Datagrunnlaget inkluderer likevel mange nok punkter til å få fram en generell trend i trafikkutviklingen.

Været vil i perioder kunne påvirke trafikkmengden. For eksempel vil det ved dårlig føre, som ved stort snøfall eller underkjølt regn, bli redusert framkommelighet og dette fører til mindre trafikk enn normalt.


## Om antall sykkelregistreringspunkt
I tabellene i denne rapporten angis antall sykkelregistreringspunkt. For hver tidsperiode angis det antall unike punkt som har bidratt med data.


## Om konfidensintervall
I denne rapporten angis konfidensintervall i tabeller og figurer. Konfidensintervallet er på 95 % nivå, hvilket betyr at dersom sykkelregistreringene ble gjort på et annet tilfeldig utvalg av samme antall steder ville indeksen falle innenfor intervallet i tilnærmet 95 av 100 tilfeller. 

I mange tilfeller er konfidensintervallet relativt stort for sykkelindeksene. Det skyldes blant annet at mengden sykkeltrafikk på punktene er relativt lav, med typisk årsdøgntrafikk i størrelseorden noen hundre, som gjør at den prosentvise endringen fra år til år kan bli stor. I tillegg vil ulikt vær og føre i perioder kunne føre til relativt store endringer i antall syklende fra år til år, f.eks. om april er kald og våt ett år for så å være varm og tørr året etter. Dersom endringen i antall syklende er veldig ulik mellom punkt i samme by i samme periode, bidrar også dette til større usikkerhet i indeksen.


## Om sesongdøgntrafikk
I denne rapporten er det for hvert byområde inkludert en tabell over de aktuelle trafikkregistreringspunktene som inngår i sykkelindeksen. Tabellene oppgir sesongdøgntrafikk, som er gjennomsnittlig antall syklende per dag. Sesongene er delt inn slik:

- vinter: desember, januar, februar
- vår: mars, april, mai
- sommer: juni, juli, august
- høst: september, oktober, november


# Bergen
```{r}
#| label: fig-map_brg
#| tbl-cap: "Registeringspunkter for sykkeltrafikk i Bergen."
#| ft.arraystretch: 0.9


```


```{r}
#| label: tbl-trp_brg
#| tbl-cap: "Sesongdøgntrafikk ved registeringspunkter i Bergen."
#| ft.arraystretch: 0.9

table_bike_trps_with_sdt("Bergen")
```



```{r}
#| label: tbl-brg
#| tbl-cap: "Estimert endring i sykkeltrafikk i Bergen."
#| ft.arraystretch: 0.9

table_index_chains("Bergen")
```



```{r}
#| label: fig-brg
#| fig-width: 6.5
#| fig-height: 6
#| fig-cap: "Estimert endring i sykkeltrafikk i Bergen."

index_for_plotting |> 
  plot_index_chain("Bergen")
```


# Buskerudbyen
```{r}
#| label: fig-map_bus
#| tbl-cap: "Registeringspunkter for sykkeltrafikk i Buskerudbyen."
#| ft.arraystretch: 0.9


```


```{r}
#| label: tbl-trp_bus
#| tbl-cap: "Sesongdøgntrafikk ved registeringspunkter i Buskerudbyen."
#| ft.arraystretch: 0.9

table_bike_trps_with_sdt("Buskerudbyen")
```



```{r}
#| label: tbl-bus
#| tbl-cap: "Estimert endring i sykkeltrafikk i Buskerudbyen."
#| ft.arraystretch: 0.9

table_index_chains("Buskerudbyen")
```



```{r}
#| label: fig-bus
#| fig-width: 6.5
#| fig-height: 6
#| fig-cap: "Estimert endring i sykkeltrafikk i Buskerudbyen."

index_for_plotting |> 
  plot_index_chain("Buskerudbyen")
```


# Førde
```{r}
#| label: tbl-trp_frd
#| tbl-cap: "Sesongdøgntrafikk ved registeringspunkter i Førde."
#| ft.arraystretch: 0.9

table_bike_trps_with_sdt("Førde")
```


```{r}
#| label: tbl-frd
#| tbl-cap: "Estimert endring i sykkeltrafikk i Førde."
#| ft.arraystretch: 0.9

table_index_chains("Førde")
```


```{r}
#| label: fig-frd
#| fig-width: 6.5
#| fig-height: 6
#| fig-cap: "Estimert endring i sykkeltrafikk i Førde."

index_for_plotting |> 
  plot_index_chain("Førde")
```


# Grenland
```{r}
#| label: tbl-trp_grl
#| tbl-cap: "Sesongdøgntrafikk ved registeringspunkter i Grenland."
#| ft.arraystretch: 0.9

table_bike_trps_with_sdt("Grenland")
```

{{< pagebreak >}}

```{r}
#| label: tbl-grl
#| tbl-cap: "Estimert endring i sykkeltrafikk i Grenland."
#| ft.arraystretch: 0.9

table_index_chains("Grenland")
```


```{r}
#| label: fig-grl
#| fig-width: 6.5
#| fig-height: 6
#| fig-cap: "Estimert endring i sykkeltrafikk i Grenland."

index_for_plotting |> 
  plot_index_chain("Grenland")
```


# Kristiansand
```{r}
#| label: tbl-trp_krs
#| tbl-cap: "Sesongdøgntrafikk ved registeringspunkter i Kristiansand."
#| ft.arraystretch: 0.9

table_bike_trps_with_sdt("Kristiansand")
```


```{r}
#| label: tbl-krs
#| tbl-cap: "Estimert endring i sykkeltrafikk i Kristiansand"
#| ft.arraystretch: 0.9

table_index_chains("Kristiansand")
```


```{r}
#| label: fig-krs
#| fig-width: 6.5
#| fig-height: 6
#| fig-cap: "Estimert endring i sykkeltrafikk i Kristiansand"

index_for_plotting |> 
  plot_index_chain("Kristiansand")
```


# Nedre Glomma
```{r}
#| label: tbl-trp_ngl
#| tbl-cap: "Sesongdøgntrafikk ved registeringspunkter i Nedre Glomma."
#| ft.arraystretch: 0.9

table_bike_trps_with_sdt("Nedre Glomma")
```


```{r}
#| label: tbl-ngl
#| tbl-cap: "Estimert endring i sykkeltrafikk i Nedre Glomma."
#| ft.arraystretch: 0.9

table_index_chains("Nedre Glomma")
```


```{r}
#| label: fig-ngl
#| fig-width: 6.5
#| fig-height: 6
#| fig-cap: "Estimert endring i sykkeltrafikk i Nedre Glomma."

index_for_plotting |> 
  plot_index_chain("Nedre Glomma")
```


# Nord-Jæren
```{r}
#| label: tbl-trp_njr
#| tbl-cap: "Sesongdøgntrafikk ved registeringspunkter i Nord-Jæren."
#| ft.arraystretch: 0.9

table_bike_trps_with_sdt("Nord-Jæren")
```

{{< pagebreak >}}

```{r}
#| label: tbl-njr
#| tbl-cap: "Estimert endring i sykkeltrafikk i Nord-Jæren."
#| ft.arraystretch: 0.9

table_index_chains("Nord-Jæren")
```

{{< pagebreak >}}

```{r}
#| label: fig-njr
#| fig-width: 6.5
#| fig-height: 6
#| fig-cap: "Estimert endring i sykkeltrafikk i Nord-Jæren."

index_for_plotting |> 
  plot_index_chain("Nord-Jæren")
```


# Osloområdet
```{r}
#| label: tbl-trp_osl
#| tbl-cap: "Sesongdøgntrafikk ved registeringspunkter i Osloområdet."
#| ft.arraystretch: 0.9

table_bike_trps_with_sdt("Osloområdet")
```


```{r}
#| label: tbl-osl
#| tbl-cap: "Estimert endring i sykkeltrafikk i Osloområdet."
#| ft.arraystretch: 0.9

table_index_chains("Osloområdet")
```


```{r}
#| label: fig-osl
#| fig-width: 6.5
#| fig-height: 6
#| fig-cap: "Estimert endring i sykkeltrafikk i Osloområdet."

index_for_plotting |> 
  plot_index_chain("Osloområdet")
```


# Tromsø
```{r}
#| label: tbl-trp_trm
#| tbl-cap: "Sesongdøgntrafikk ved registeringspunkter i Tromsø."
#| ft.arraystretch: 0.9

table_bike_trps_with_sdt("Tromsø")
```


```{r}
#| label: tbl-trm
#| tbl-cap: "Estimert endring i sykkeltrafikk i Tromsø."
#| ft.arraystretch: 0.9

table_index_chains("Tromsø")
```


```{r}
#| label: fig-trm
#| fig-width: 6.5
#| fig-height: 6
#| fig-cap: "Estimert endring i sykkeltrafikk i Tromsø."

index_for_plotting |> 
  plot_index_chain("Tromsø")
```


# Trondheim
```{r}
#| label: tbl-trp_trd
#| tbl-cap: "Sesongdøgntrafikk ved registeringspunkter i Trondheim."
#| ft.arraystretch: 0.9

table_bike_trps_with_sdt("Trondheim")
```

```{r}
#| label: tbl-trd
#| tbl-cap: "Estimert endring i sykkeltrafikk i Trondheim."
#| ft.arraystretch: 0.9

table_index_chains("Trondheim")
```

```{r}
#| label: fig-trd
#| fig-width: 6.5
#| fig-height: 6
#| fig-cap: "Estimert endring i sykkeltrafikk i Trondheim."

index_for_plotting |> 
  plot_index_chain("Trondheim")
```


# Vestfold
```{r}
#| label: tbl-trp_ves
#| tbl-cap: "Sesongdøgntrafikk ved registeringspunkter i Vestfold."
#| ft.arraystretch: 0.9

table_bike_trps_with_sdt("Vestfold")
```


```{r}
#| label: tbl-ves
#| tbl-cap: "Estimert endring i sykkeltrafikk i Vestfold."
#| ft.arraystretch: 0.9

table_index_chains("Vestfold")
```


```{r}
#| label: fig-ves
#| fig-width: 6.5
#| fig-height: 6
#| fig-cap: "Estimert endring i sykkeltrafikk i Vestfold."

index_for_plotting |> 
  plot_index_chain("Vestfold")
```