---
title: "Sykkelindeks"
output: 
  slidy_presentation:
    widescreen: true
    css: svv_pres.css
    logo: vegvesen-logo-farger-pos-rgb.png
---

```{r setup, include=FALSE, echo=FALSE, warning=FALSE, message=FALSE}
# Packages are loaded through sourcing rmd_setup.R
source("rmd_setup.R")

# Traffic Data API calls to get points metadata and aadt
source("get_from_trafficdata_api.R")
library(DT)
library(htmltools)
```

```{r prep}
index_year <- 2021
index_month <- 1

# Point metadata from Traffic Data API
points <- get_points() %>%
  dplyr::distinct(trp_id, .keep_all = T) %>%
  dplyr::select(trp_id, name, road_reference, county_name,
                municipality_name, lat, lon, road_link_position) %>% 
  dplyr::mutate(name = stringr::str_to_title(name, locale = "no"))
```

```{r functions}
get_city_index_bike_trps <- function(city_index_number) {
  
  city_index <- get_published_index_for_months(
    city_index_number, 
    index_year, 
    index_month)
  
  pointindex <- get_published_bikepointindex_for_months(
    city_index_number,
    index_year, 
    index_month)
  
  city_trps <- pointindex[[1]]
  city_name <- city_index$area_name[1]
  
  city_trps_meta <- points %>% 
    dplyr::filter(trp_id %in% city_trps) %>% 
    split_road_system_reference() %>% 
    dplyr::select(trp_id, name, road_reference, 
                  road_category_and_number,
                  #section_number, subsection_number, meter,
                  #intersection_part_number, intersection_meter,
                  county_name, municipality_name, lat, lon)
  
  adt <- getAdtForpoints(city_trps_meta$trp_id)
  
  adt_filtered <- adt %>%
    dplyr::filter(coverage > 50) %>%
    dplyr::group_by(trp_id) %>%
    dplyr::filter(year == max(year)) %>%
    dplyr::select(trp_id, adt)
  
  city_trps_adt <- city_trps_meta %>% 
    dplyr::left_join(adt_filtered, by = "trp_id")
  
  return(city_trps_adt)
}

make_trp_table <- function(trp_df) {
  
  trp_df %>%
    dplyr::select(name, road_category_and_number, municipality_name, adt) %>% 
    DT::datatable(
      filter = "top",
      rownames = FALSE,
      colnames = c("Navn" = "name",
                   "Veg" = "road_category_and_number",
                   "Kommune" = "municipality_name",
                   "ÅDT" = "adt"),
      width = 750,
      options = list(
        dom = "Blfrtip",
        pageLength = 25,
        lengthMenu = c(25, 50),
        autoWidth = TRUE))
}
```


# Hva er en sykkelindeks?

- Et estimat på endring i sykkeltrafikk
- Datagrunnlag fra et representativt antall sykkelregistreringspunkter
- Sykkelregistreringspunkter som er tilgjengelig i Statens vegvesens trafikkdatasystem


# Sykkelindeks - metodikk

- Samme metodikk som benyttes i byindeks og vegtrafikkindeks
- Timetrafikk sammenlignes time for time, dato for dato i to påfølgende år
- Minst 16 godkjente timer i døgnet
- Minst 16 godkjente dager i måneden
- Indeksen beregnes per måned og år


# Krav til sykkelregistreringspunkt

- Ethvert sykkelregistreringspunkt skal registrere minst 90 % av de passerende syklene
- Alle punkt blir manuelt kontrollert før data tilgjengeliggjøres (sjekk registreringsandelen av minst 60 sykler)
- Sykkelregistreringsutstyret må kommunisere med Statens vegvesens datainnsamlingsnett (Telia-ruter, OPC UA-server)


# Elsparkesykler

Testing har vist at elsparkesykler ikke registreres av alle utstyrstyper

- Loop Monitor (vanligst utstyr) registrerer _ikke_ elsparkesykler
- ComEth (fåtall) registrerer _ikke_ elsparkesykler
- CMU (fåtall) registrerer elsparkesykler 


# Sykkelindeks Osloområdet kart

```{r oslo_map, fig.width=4}
bike_trps_oslo <- get_city_index_bike_trps(6953)

bike_trps_oslo %>% 
  create_point_adt_map()
```

# Sykkelindeks Osloområdet tabell

```{r table_oslo}
bike_trps_oslo %>%
  make_trp_table()
```


# Sykkelindeks Bergen kart

```{r bergen_map, fig.width=4}
bike_trps_bergen <- get_city_index_bike_trps(5952)

bike_trps_bergen %>% 
  create_point_adt_map()
```


# Sykkelindeks Bergen tabell

```{r table_bergen}
bike_trps_bergen %>%
  make_trp_table()
```


# Sykkelindeks Nord-Jæren kart

```{r nj_map, fig.width=4}
bike_trps_nj <- get_city_index_bike_trps(6952)

bike_trps_nj %>% 
  create_point_adt_map()
```


# Sykkelindeks Nord-Jæren tabell

```{r table_nj}
bike_trps_nj %>%
  make_trp_table()
```





