---
title: "Sykkelindeks Osloområdet"
format: 
  html:
    toc: true
    toc-location: left
    number-sections: true
    toc-title: "Innhold"
    self-contained: true
crossref: 
  fig-title: 'Figur'
  tbl-title: 'Tabell'
knitr: 
  opts_chunk: 
    echo: false
---

```{r}
#| label: setup
#| include: false

source("H:/Programmering/R/byindeks/rmd_setup.R")

# City numbers ----
# Bergen 5952
# Førde 9952
# Grenland 4953
# Nedre Glomma 5953
# Nord-Jæren 6952
# Oslo 6953
# Tromsø 11952

# Choose
city_number <- 6953
```

```{r get_data}
#| label: read

trp <- 
  readr::read_rds(
    file =
      paste0(
        "tidy_data/trp_",
        city_number,
        ".rds"
      )
  )

aadt <-
  readr::read_rds(
    file =
      paste0(
        "tidy_data/aadt_",
        city_number,
        ".rds"
      )
  )

index <-
  readr::read_rds(
    file =
      paste0(
        "tidy_data/index_",
        city_number,
        ".rds"
      )
  )
```

# Om sykkelindeks
Sykkelindeks er et estimat på endring i trafikkmengde for et område. Indeksen er beregnet med datagrunnlag fra sykkelregistreringspunkter i Statens vegvesens trafikkdatasystem, <https://www.vegvesen.no/trafikkdata/>. 

Indeksen kan benytte trafikkregistreringspunkter på riks-, fylkes- og  kommunalveger. Det inngår et visst antall registreringspunkter som gir et representativt bilde av trafikken i området. 

For hvert trafikkregistreringspunkt sammenlignes registrert trafikk dato for dato og time for time mellom to påfølgende år. Det tas hensyn til perioder hvor registreringsutstyret ikke har vært i drift, og perioder hvor trafikken i stor grad er påvirket av stenginger og omkjøringer.


# Sykkelregistreringspunktene
Sykkelregistreringspunktene som inngår i sykkelindeksen er vist i tabell og kart nedenfor.

```{r table_trp}
#| tbl-cap: Sykkelregistreringspunkter
 
trp |> 
  dplyr::select(
    name, 
    road_reference, 
    municipality_name
  ) |> 
  dplyr::arrange(
    municipality_name,
    road_reference
  ) |> 
  flextable::flextable() |> 
  flextable::set_header_labels(
    name = "Navn",
    road_reference = "Vegreferanse",
    municipality_name = "Kommune"
  ) |> 
  flextable::bold(part = "header") |> 
  flextable::bg(bg = "#ED9300", part = "header") |> 
  flextable::border_remove() |> 
  flextable::hline_top(part = "header", border = borderline) |> 
  flextable::hline_bottom(part = "all", border = borderline) |> 
  flextable::autofit() 
```



```{r map}
#| echo: false
#| fig-cap: Sykkelregistreringspunktenes plassering.

trp |> 
  create_point_adt_map()
```


# Årsdøgntrafikk
Årsdøgntrafikk (ÅDT) i sykkelregistreringspunktene er vist i tabellen nedenfor. ÅDT er tatt med for hvert år sykkelindeksen gjelder for, samt referanseåret. 

```{r}
#| label: table_adt
#| tbl-cap: Årsdøgntrafikk. Manglende tall skyldes at punktet ikke var i drift eller at data hadde for dårlig kvalitet.

aadt |> 
  flextable::flextable() |> 
  flextable::set_header_labels(
    name = "Sykkelregistreringspunkt",
    aadt_2017 = "2017",
    aadt_2018 = "2018",
    aadt_2019 = "2019",
    aadt_2020 = "2020",
    aadt_2021 = "2021"
  ) |> 
  flextable::bold(part = "header") |> 
  flextable::bg(bg = "#ED9300", part = "header") |> 
  flextable::border_remove() |> 
  flextable::hline_top(part = "header", border = borderline) |> 
  flextable::hline_bottom(part = "all", border = borderline) |> 
  flextable::autofit() 
```

# Sykkelindeks
Resultater for sykkelindeksen er vist i tabellen nedenfor.

```{r}
#| label: table_index
#| tbl-cap: Estimert endring i trafikkmengde for området.

index |> 
  dplyr::select(
    year_from_to,
    period,
    n_trp,
    index_p,
    standard_deviation,
    standard_error
  ) |> 
  flextable::flextable() %>%
  colformat_double(
    j = c("index_p", "standard_deviation", "standard_error"),
    digits = 1
  ) %>%
  set_header_labels(
    year_from_to = "Periode",
    period = "",
    n_trp = "Antall punkt",
    index_p = "Endring i \n trafikkmengde \n (%)",
    standard_deviation = "Standardavvik \n (%)",
    standard_error = "Standardfeil \n (%)"
  ) %>%
  align(
    j = c("index_p", "standard_deviation", "standard_error"),
    align = "center", part = "header"
  ) %>%
  padding(
    j = c("index_p", "standard_deviation", "standard_error"),
    padding.right = 25, part = "body"
  ) %>%
  bold(part = "header") %>%
  bg(bg = "#ED9300", part = "header") %>%
  border_remove() %>%
  hline_top(part = "header", border = borderline) %>%
  hline_bottom(part = "all", border = borderline) %>%
  autofit()
```

