---
#title: Riksgrenseindeks
output: 
  officedown::rdocx_document:
    reference_docx: svv_template.docx
    toc: true
    toc_depth: 2
    fig_caption: true
    fig_width: 7
    tables:
      style: Table
      layout: autofit
      width: 1.0
      caption:
        style: Tabelltekst
        pre: 'Tabell'
        sep: '. '
      conditional:
        first_row: true
        first_column: false
        last_row: false
        last_column: false
        no_hband: false
        no_vband: true
    plots:
      style: Normal
      align: center
      caption:
        style: Figurtekst
        pre: 'Figur '
        sep: '. '
---

```{r setup, include = FALSE, echo = FALSE, warning=FALSE, message=FALSE}
# Packages are loaded through sourcing rmd_setup.R
source("rmd_setup.R")

# Traffic Data API calls to get points metadata and aadt
source("get_from_trafficdata_api.R")
source("split_road_system_reference.R")
source("get_from_nvdb_api.R")
```



```{r get_data, include=FALSE, cache=TRUE}
# Fetching published index from Traffic Data API
index_2017 <- get_published_index_for_months(2952, 2017, 12)
index_2018 <- get_published_index_for_months(2952, 2018, 12)
index_2019 <- get_published_index_for_months(2952, 2019, 12)
index_2020 <- get_published_index_for_months(2952, 2020, 12)
index_2021 <- get_published_index_for_months(2952, 2021, 4)

pointindex <- get_published_pointindex_for_months_paginated(2952, 2021, 4)

# Index points
border_points <- pointindex[[1]]

# Point metadata from Traffic Data API
points <- get_points() %>%
  dplyr::distinct(trp_id, .keep_all = T) %>%
  dplyr::select(trp_id, name, road_reference, county_name,
                municipality_name, lat, lon, road_link_position) %>% 
  dplyr::mutate(name = stringr::str_to_title(name, locale = "no")) %>% 
  dplyr::filter(trp_id %in% border_points) %>% 
  split_road_system_reference() %>% 
  dplyr::select(trp_id, name, road_reference, road_category, road_number,
                road_category_and_number,
                section_number, subsection_number, meter,
                intersection_part_number, intersection_meter,
                county_name, municipality_name, lat, lon, road_link_position)

# Point AADT
adt <- get_aadt_by_length_for_trp_list(points$trp_id)

adt_filtered <- adt %>%
  dplyr::select(-sd_length_range, 
                -aadt_ci_lowerbound_length_range,
                -aadt_ci_upperbound_length_range
                ) %>% 
  dplyr::filter(length_range %in% c("[..,5.6)", "[5.6,..)")) %>%
  dplyr::mutate(length_range = if_else(length_range == "[..,5.6)",
                                         "short", "long")) %>%
  tidyr::pivot_wider(names_from = length_range, names_prefix = "aadt_",
                     values_from = aadt_length_range) %>%
  dplyr::mutate(length_quality = aadt_valid_length / aadt_total * 100) %>%
  #dplyr::filter(length_quality > 90) %>%
  dplyr::filter(coverage > 50) %>%
  dplyr::group_by(trp_id) %>%
  #dplyr::filter(year < 2020) %>%
  dplyr::filter(year == max(year)) %>%
  dplyr::select(trp_id, year, aadt_total, coverage, aadt_short, aadt_long, length_quality) %>%
  dplyr::rename(adt = aadt_total) %>% 
  dplyr::mutate(aadt_short = if_else(length_quality > 90, aadt_short, NA_real_),
                aadt_long = if_else(length_quality > 99, aadt_long, NA_real_)) %>% 
  dplyr::select(-length_quality)

points_adt <- left_join(points, adt_filtered)

# Must supply missing AADTs from NVDB based on road reference
missing_aadt <- points_adt %>%
  dplyr::filter(adt == 0 | is.na(adt)) %>%
  dplyr::mutate(
    #adt = mapply(getAadtByRoadlinkposition, road_link_position)) %>%
    adt = purrr::map_dbl(road_link_position, getAadtByRoadlinkposition)) %>%
  dplyr::mutate(year = 2019)

with_aadt <- points_adt %>%
  dplyr::filter(adt > 0)

points_adt_all <- bind_rows(with_aadt, missing_aadt) %>%
  dplyr::arrange(desc(lat))

# TODO: Point index
```

```{r prepare_data, include=FALSE}
pointindices <- pointindex[[2]]

pointindices_all <- pointindices %>% 
  dplyr::filter(day_type == "ALL",
                is_excluded == FALSE,
                is_manually_excluded == FALSE,
                !is.na(index_total_p)) %>% 
  dplyr::select(trp_id, year, month, period, day_type, index_p = index_total_p) %>% 
  dplyr::mutate(length_range = "alle") 

pointindices_light_n_heavy <- pointindices %>% 
  dplyr::filter(day_type == "ALL",
                is_excluded == FALSE,
                is_manually_excluded == FALSE,
                length_excluded == FALSE) %>% 
  dplyr::select(trp_id, year, month, period, day_type, index_short, index_long) %>% 
  tidyr::pivot_longer(cols = c("index_short", "index_long"), names_to = "length_range",
                      values_to = "index_p") %>% 
  dplyr::mutate(length_range = dplyr::case_when(length_range == "index_short" ~ "lette",
                                                length_range == "index_long" ~ "tunge"))

pointindices_by_length <- dplyr::bind_rows(pointindices_all,
                                           pointindices_light_n_heavy) %>% 
  dplyr::mutate(day_type = dplyr::case_when(day_type == "ALL" ~ "alle",
                                            day_type == "WEEKDAY" ~ "yrkedøgn",
                                            day_type == "WEEKEND" ~ "helgedøgn")) 

n_points <- pointindices_by_length %>% 
  dplyr::group_by(year, month, period, day_type, length_range) %>% 
  dplyr::summarise(no_points = n()) %>% 
  dplyr::mutate(road_category = "Europa-, riks- og fylkesveg") %>% 
  dplyr::ungroup()
```


<br>

**Tabelliste**
```{r list_of_tables}
officer::block_toc(style = "Tabelltekst")
```
<br>

**Figurliste**
```{r list_of_figures}
officer::block_toc(style = "Figurtekst")
```

# Riksgrenseindeks

Riksgrenseindeksen er en vegtrafikkindeks for vegene som krysser riksgrensen langs hele Norge. Den estimerer endringen i trafikkmengde i prosent fra et år til det neste.

Statens vegvesen har i dag 30 trafikkregistreringspunkter ved de ulike riksgrenseovergangene fra Svinesund i sør til Storskog i nordøst. Trafikken er ikke registrert i selve grenseovergangen, men litt inn på norsk side. Det er ingen store kryss mellom registreringspunktene og riksgrensen, slik at de fleste kjøretøy som blir registrert antas normalt å krysse riksgrensen, selv om enkelte kjøretøy kan stoppe og eventuelt snu på norsk side.

Datagrunnlaget for beregningene hentes fra disse trafikkregistreringspunktene. Det gir et representativt utvalg til å estimere trafikkutviklingen. I beregningen gjøres en sammenligning av timetrafikken, dato mot dato i kalendermånedene.

Alle data er hentet fra [www.vegvesen.no/trafikkdata/](https://www.vegvesen.no/trafikkdata/). Timetrafikk med minst 95 % dekningsgrad inngår i beregningsgrunnlaget.

Vi tar forbehold om feil i datagrunnlaget. Enkelte trafikkregistreringspunkter er tidvis utelatt på grunn av feil på utstyr eller at de ligger på veier som er påvirket av vegarbeid o.l. Datagrunnlaget inkluderer likevel mange nok punkter til å få fram en generell trend i trafikkutviklingen.

Været vil i perioder kunne påvirke trafikkmengden. For eksempel vil det ved dårlig føre, som ved stort snøfall eller underkjølt regn, bli redusert framkommelighet og dette fører til mindre trafikk enn normalt. Spesielt gjelder dette en del av grenseovergangene som ligger i fjellstrøk. Enkelte grenseoverganger er vinterstid periodevis stengt på grunn av værforholdene.


# Trafikkregistreringspunkt ved riksgrenseovergangene

Trafikkregistreringspunktene ligger spredt langs hele Fastlands-Norges riksgrense. Informasjon om trafikkmengde og plassering er gjengitt i tabell og kart nedenfor.

Alle kjøretøy som passerer trafikkregistreringspunktene, blir registrert og får målt sin lengde. Kjøretøyregistreringene blir delt inn i lengdeklasser. Skillet mellom lette og tunge kjøretøy er basert på målt lengde kortere eller lengre enn 5,6 m. Der årsdøgntrafikk (ÅDT) for lette og tunge er utelatt fra tabellen, er datagrunnlaget for dårlig til at tall kan presenteres. Summen av lette og tunge kan avvike noe fra totalen på grunn av avrunding.

<br>

```{r point_table}
points_adt_all %>%
  select(name, road_reference, adt, aadt_short, aadt_long, year) %>%
  flextable() %>%
  colformat_int(j = 3:5) %>%
  colformat_double(j = 6, big.mark = "", digits = 0) %>%
  set_header_labels(name = "Navn",
                    road_reference = "Vegreferanse",
                    adt = "ÅDT \n alle",
                    aadt_short = "ÅDT \n lette",
                    aadt_long = "ÅDT \n tunge",
                    year = "År") %>%
  align(i = 1, j = 3:5, align = "right", part = "header") %>%
  align(j = 6, align = "center", part = "all") %>%
  bold(part = "header") %>%
  bg(bg = "#ED9300", part = "header") %>%
  border_remove() %>%
  hline_top(part = "header", border = borderline) %>%
  hline_bottom(part = "all", border = borderline) %>%
  autofit() %>%
  height_all(height = .2) %>%
  set_caption("Trafikkregistreringspunktenes vegreferanse og årsdøgntrafikk.",
              autonum = table_numbers,
              style = "Tabelltekst")
```

`r officer::fpar("", officer::run_pagebreak())`

I kartet nedenfor vises plasseringen av trafikkregistreringspunktene. Grenseovergangene med mest trafikk er Ev6 og Fv118 ved Svinesund, Ev18 ved Ørje og Rv2 ved Magnor.

<br>

```{r map_trp_index, dpi=100, fig.width=6, fig.height=7, fig.cap="Trafikkregistreringspunktene plassering og årsdøgntrafikk.", cache=TRUE}
create_point_adt_map(points_adt_all)
```

```{r border_table}
# For an SD report
# index_2020_wide <- index_2020 %>% 
#   dplyr::select(area_name, year, month, road_category, length_range, index = index_p, 
#                 confidence_width, period) %>% 
#   dplyr::mutate(length_range = dplyr::case_when(length_range == "[..,..)" ~ "total",
#                                                 length_range == "[..,5.6)" ~ "short",
#                                                 length_range == "[5.6,..)" ~ "long")) %>% 
#   tidyr::pivot_wider(names_from = length_range,
#                      values_from = c(index, confidence_width)) %>% 
#   dplyr::mutate(period = dplyr::case_when(period == "month" ~ "Måned",
#                                           period == "year_to_date" ~ "Hittil i år"),
#                 road_category = dplyr::case_when(
#                   road_category == "FYLKESVEG" ~ "Fylkesveg",
#                   road_category == "EUROPAVEG_RIKSVEG" ~ "Europa- og riksveg",
#                   road_category == "EUROPAVEG_RIKSVEG_FYLKESVEG_KOMMUNALVEG" ~ "Europa-, riks- og fylkesveg")) %>% 
#   dplyr::arrange(month, road_category, desc(period))
#
# write.csv2(index_2020_wide, file = "sd/riksgrenseindeks.csv",
#            row.names = F)

index_this_year <- index_2021 %>% 
  dplyr::mutate(length_range = dplyr::case_when(length_range == "[..,..)" ~ "alle",
                                                length_range == "[..,5.6)" ~ "lette",
                                                length_range == "[5.6,..)" ~ "tunge")) %>% 
  dplyr::mutate(road_category = dplyr::case_when(
                  road_category == "FYLKESVEG" ~ "Fylkesveg",
                  road_category == "EUROPAVEG_RIKSVEG" ~ "Europa- og riksveg",
                  road_category == "EUROPAVEG_RIKSVEG_FYLKESVEG_KOMMUNALVEG" ~ "Europa-, riks- og fylkesveg")) %>% 
  dplyr::mutate(month_object = lubridate::make_date(year = year, month = month),
                month_name = lubridate::month(month_object, label = TRUE, abbr = FALSE)) %>% 
  dplyr::filter(road_category == "Europa-, riks- og fylkesveg") %>% 
  dplyr::select(road_category, length_range, year, month, period, month_object, month_name,
                standard_deviation, index_p) %>%
  dplyr::left_join(n_points, 
                   by = c("year", "month", "period",
                          "road_category", "length_range")) %>% 
  dplyr::mutate(standard_error = round(standard_deviation / sqrt(no_points), digits = 1),
                standard_deviation = round(standard_deviation, digits = 1))

last_month <- max(index_this_year$month)

last_month_name <- max(index_this_year$month_object) %>% 
  lubridate::month(label = TRUE, abbr = FALSE)

index_complete_years <- dplyr::bind_rows(index_2017,
                                         index_2018,
                                         index_2019,
                                         index_2020
                                         ) %>% 
  dplyr::mutate(length_range = dplyr::case_when(length_range == "[..,..)" ~ "alle",
                                                length_range == "[..,5.6)" ~ "lette",
                                                length_range == "[5.6,..)" ~ "tunge")) %>% 
  dplyr::mutate(road_category = dplyr::case_when(
                  road_category == "FYLKESVEG" ~ "Fylkesveg",
                  road_category == "EUROPAVEG_RIKSVEG" ~ "Europa- og riksveg",
                  road_category == "EUROPAVEG_RIKSVEG_FYLKESVEG_KOMMUNALVEG" ~ "Europa-, riks- og fylkesveg")) %>% 
  dplyr::mutate(# setting all years to same is a trick to get the plot facet correct
                month_object = lubridate::make_date(year = 2000, month = month),
                month_name = lubridate::month(month_object, label = TRUE, abbr = FALSE)) %>% 
  dplyr::filter(road_category == "Europa-, riks- og fylkesveg")
```

# Samlet endring i trafikk over riksgrensen
Et vektet gjennomsnitt av endring i trafikkmengden i de ulike grenseovergangene, gir et estimat på endringen for hele riksgrensetrafikken.

<br>

## Per måned
Tabellen på neste side viser estimert samlet endring i trafikkmengde per måned, sammenlignet med samme måned i fjor. Usikkerheten i estimatet er synliggjort med standardfeil og standardavvik. Standardfeilen sier noe om hvor nære indeksen (som er et estimat) er den faktiske endringen i trafikken, mens standardavviket sier noe om hvor ulik trafikkendringen var på punktene.

Fra mars 2020 gikk grensetrafikken betydelig ned som følge av tiltak mot spredningen av det nye koronaviruset.

`r officer::fpar("", officer::run_pagebreak())`

```{r monthly_index_table}
index_this_year %>%
  dplyr::filter(period == "month") %>% 
  dplyr::arrange(length_range, month) %>% 
  dplyr::select(month_name, year, length_range, index_p, standard_error, 
                standard_deviation, no_points) %>%
  flextable() %>%
  colformat_int(j = 2, big.mark = "") %>%
  colformat_double(j = 4:6, digits = 1) %>%
  set_header_labels(month_name = "Måned", year = "År", 
                    length_range = "Kjøretøy- \n klasse",
                    index_p = "Endring i \n trafikkmengde (%)",
                    standard_error = "Standardfeil \n (%)",
                    standard_deviation = "Standardavvik \n (%)",
                    no_points = "Antall \n punkt") %>%
  align(j = 4:7, align = "center", part = "all") %>%
  bold(part = "header") %>%
  bg(bg = "#ED9300", part = "header") %>%
  border_remove() %>%
  hline_top(part = "header", border = borderline) %>%
  hline_bottom(part = "all", border = borderline) %>%
  hline(i = c(last_month, 2 * last_month), part = "body",
        border = fp_border(color = "#dadada", width = 1)) %>% 
  #autofit() %>%
  height_all(height = .2) %>%
  width(j = 3, width = .8) %>% 
  fix_border_issues() %>% 
  set_caption("Riksgrenseindeks per måned.",
              autonum = table_numbers,
              style = "Tabelltekst")
```

`r officer::fpar("", officer::run_pagebreak())`

```{r lineplot, fig.width=6, fig.height=5, fig.cap="Estimert endring i trafikkmengde ved riksgrensen sammenlignet med i fjor."}
month_start = lubridate::make_date(year = 2021, month = 1)
month_end = lubridate::make_date(year = 2021, month = 12)

full_year_x_axis <- c(month_start, month_end)

index_this_year %>% 
  dplyr::filter(period == "month") %>% 
  ggplot2::ggplot(aes(x = month_object, y = index_p, color = length_range)) +
  ggplot2::geom_line() +
  ggplot2::geom_point() +
  theme_light() +
  theme(axis.text.x = element_text(angle = 90),
        panel.grid.minor.x = element_blank()) +
  scale_x_date(breaks = scales::breaks_width("months"),
               labels = scales::label_date("%b"),
               limits = full_year_x_axis) +
  scale_color_manual(values = c("alle" = "#008ec2",
                                "lette" = "#ed9300",
                                "tunge" = "#444f55"),
                     name = "Kjøretøyklasse") +
  labs(x = NULL, y = "Endring i trafikkmengde (%) \n",
       caption = "Data: Statens vegvesen og fylkeskommunene") +
  ggtitle("Estimert endring i trafikkmengde ved riksgrensen",
          subtitle = "Trafikkmengde i år sammenlignet med i fjor") +
  theme(legend.position = "bottom")
```

`r officer::fpar("", officer::run_pagebreak())`

## Hittil i år
I tabellen nedenfor vises samlet endring i trafikkmengde i perioden fra januar til `r last_month_name` i år, sammenlignet med samme periode i fjor. Usikkerheten i estimatet er synliggjort med standardfeil. Hvor ulik trafikkendringen er ved de ulike trafikkregistreringspunktene, vises av standardavviket.

<br>

```{r year_to_date}
index_this_year %>%
  dplyr::filter(period == "year_to_date",
                month == last_month) %>% 
  dplyr::arrange(length_range, month) %>% 
  dplyr::select(month_name, year, length_range, index_p, standard_error, 
                standard_deviation, no_points) %>%
  flextable() %>%
  colformat_int(j = 2, big.mark = "") %>%
  colformat_double(j = 4:6, digits = 1) %>%
  set_header_labels(month_name = "Måned", year = "År", 
                    length_range = "Kjøretøy- \n klasse",
                    index_p = "Endring i \n trafikkmengde (%)",
                    standard_error = "Standardfeil \n (%)",
                    standard_deviation = "Standardavvik \n (%)",
                    no_points = "Antall \n punkt") %>%
  align(j = 4:7, align = "center", part = "all") %>% 
  bold(part = "header") %>%
  bg(bg = "#ED9300", part = "header") %>%
  border_remove() %>%
  hline_top(part = "header", border = borderline) %>%
  hline_bottom(part = "all", border = borderline) %>%
  height_all(height = .2) %>%
  width(j = 3, width = .8) %>% 
  fix_border_issues() %>% 
  set_caption("Riksgrenseindeks hittil i år.",
              autonum = table_numbers,
              style = "Tabelltekst")
```



# Tidligere år

Nedenfor vises månedlig riksgrenseindeks for foregående år. Det som gir størst utslag på indeksen er vanligvis påsketrafikken, og det ses tydelig mellom årene hvor påsken ikke ligger i samme måned.

```{r lineplot_historic, fig.width=6, fig.height=7, fig.cap="Riksgrenseindeks foregående år.", cache=TRUE}
index_complete_years %>% 
  dplyr::filter(period == "month") %>% 
  ggplot2::ggplot(aes(x = month_object, y = index_p, color = length_range)) +
  ggplot2::geom_line() +
  ggplot2::geom_point() +
  ggplot2::facet_grid(rows = vars(year)) +
  theme_light() +
  theme(axis.text.x = element_text(angle = 90),
        panel.grid.minor.x = element_blank()) +
  scale_x_date(breaks = scales::breaks_width("months"),
               labels = scales::label_date("%b")) +
  scale_color_manual(values = c("alle" = "#008ec2",
                                "lette" = "#ed9300",
                                "tunge" = "#444f55"),
                     name = "Kjøretøyklasse") +
  labs(x = NULL, y = "Endring i trafikkmengde (%) \n",
       caption = "Data: Statens vegvesen og fylkeskommunene") +
  ggtitle("Estimert endring i trafikkmengde ved riksgrensen",
          subtitle = "Trafikkmengde per måned sammenlignet med foregående år") +
  theme(legend.position = "bottom")
```
