---
#title: Trafikkutvikling i byområder
output: 
  # html_document:
  #   toc: true
  #   fig_caption: true
  word_document:
    reference_docx: svv_notatmal.docx
    toc: true
    toc_depth: 2
    fig_caption: true
    fig_width: 7
---

```{r setup, include = FALSE, echo = FALSE}
source("rmd_setup.R")
```

```{r points, include = FALSE}
all_point_info <- 
  read.csv2("data_indexpoints_tidy/indekspunkt_nedre-glomma_2016.csv")

city_info <-
    read.csv2("data_indexpoints_tidy/byindeks_nedre-glomma_2016.csv")

city_monthly <- 
  read.csv2("data_indexpoints_tidy/byindeks_maanedlig_kristiansand_2016.csv")

city_info_all_years <- city_info %>% 
  dplyr::filter(year == "2016-2019")

index_all_years <- round(city_info_all_years$index, digits = 1)
index_all_years_ci_lower <- 
  round(city_info_all_years$index - 
          city_info_all_years$konfidensintervall, digits = 1)
index_all_years_ci_upper <- 
  round(city_info_all_years$index + 
          city_info_all_years$konfidensintervall, digits = 1)
```

```{r child = 'formaal.Rmd'}
```

## Byindekspunktenes plassering
Kartet nedenfor viser plasseringen av trafikkregistreringspunktene som benyttes i byindeksen.

```{r map_trp}
create_point_adt_map(all_point_info)
```

# Endring i trafikkmengde

Tabellen nedenfor viser byindeksen for hvert år, samt for hele perioden fra 2016  til 2019.

```{r city_table}
create_city_index_table(city_info)
```

\newline
**Byindeksen estimerer endringen i trafikkmengden fra 
2016 til 2019
til å være 
`r stringr::str_replace(as.character(index_all_years), "\\.", ",")` %.**
Usikkerheten knyttet til byindeksen gjenspeiles i et 95 % konfidensintervall som er fra
`r stringr::str_replace(as.character(index_all_years_ci_lower), "\\.", ",")` % til
`r stringr::str_replace(as.character(index_all_years_ci_upper), "\\.", ",")` %.

```{r monthly_city_index}
create_monthly_city_index_table(city_monthly)
```


```{r all_point_info_long}
all_point_info_long <- all_point_info %>% 
  tidyr::gather(starts_with("index"), key = "period", value = "index_value") %>% 
  dplyr::mutate(year = case_when(period == "index" ~ "2016-2019",
                                   period == "index_16_17" ~ "2016-2017",
                                   period == "index_17_18" ~ "2017-2018",
                                   period == "index_18_19" ~ "2018-2019"),
                year = factor(year, levels = c("2016-2019",
                                                   "2018-2019",
                                                   "2017-2018",
                                                   "2016-2017"),
                                ordered = TRUE))
```

Nedenfor vises en graf over byindeksene for hver periode, sammen med alle punktindeksene.
\newline

```{r plot_city_index}
set.seed(123) # To keep the jittering the same for each render of the plot

city_info_each_one_year_and_total <- city_info %>% 
  dplyr::filter(year != "2016-2018") %>% 
  dplyr::filter(year != "2017-2019")

ggplot() +
  geom_jitter(data = all_point_info_long,
              aes(year, index_value),
              color = "#ED9300", size = 2, alpha = 0.3, width = 0.1) +
  geom_hline(yintercept = 0, alpha = 0.3) +
  geom_segment(data = city_info_each_one_year_and_total,
               aes(x = year, xend = year,
                   y = 0, yend = index),
               color = "#ED9300", size = 0.6, alpha = 0.9) +
  geom_point(data = city_info_each_one_year_and_total,
             aes(year, index),
             color = "#ED9300", size = 5, alpha = 0.9) +
  coord_flip() +
  theme_minimal() +
  labs(x = NULL, y = "Endring i trafikkmengde (%)",
       caption = "Data: Statens vegvesen") +
  ggtitle("Estimert endring i trafikkmengde",
          subtitle = "Byindeksen (store prikker) og punktene (små prikker)")

```

Kartet nedenfor viser endringen i byindekspunktene fra referanseåret 2016 til 2019.

```{r map_trp_index}
create_pointindex_map(all_point_info)
```


Tabellen nedenfor gjengir byindekspunktene og deres indeksverdi for 2019.

\newline

```{r point_table}
index_column_names <- all_point_info %>% 
  select(starts_with("index")) %>% 
  names()

all_point_info %>% 
  select(name, road_reference, adt, 
         starts_with("index")) %>% 
  arrange(road_reference) %>% 
  flextable() %>% 
  colformat_num(j = "adt", 
                big.mark = " ", digits = 0) %>%
  colformat_num(j = index_column_names, 
                digits = 1) %>%
  set_header_labels(name = "Navn",
                    road_reference = "Vegreferanse",
                    adt = "ÅDT",
                    index_16_17 = "Endring i trafikkmengde (%)") %>% 
  add_header_row(values = c("", "", "2016", 
                            "2016", "2017", "2018",
                            "2016"), top = F) %>% 
  add_header_row(values = c("", "", "", 
                            "-2017", "-2018", "-2019",
                            "-2019"), top = F) %>% 
  merge_at(i = 1, j = 4:7, part = "header") %>% 
  align(i = 1, j = 4, align = "right", part = "header") %>% 
  align(i = 2, j = 3:7, align = "right", part = "header") %>% 
  align(i = 3, j = 3:7, align = "right", part = "header") %>% 
  bold(part = "header") %>% 
  fontsize(size = 9, part = "all") %>% 
  font(fontname = "Lucida Sans Unicode", part = "all") %>% 
  bg(bg = "#ED9300", part = "header") %>% 
  border_remove() %>% 
  hline_top(part = "header", border = borderline) %>% 
  hline_bottom(part = "all", border = borderline) %>% 
  autofit() %>% 
  height_all(height = .2) %>% 
  padding(padding.top = .3,
          padding.bottom = .3) %>% 
  width(j = 4, width = 1) %>% 
  set_caption("Estimert endring i trafikkmengde ved trafikkregistreringspunktene.")
```
\newline

Punktet på Simo var på gamle Rv110 med to kjørefelt. Dette er ved slutten av 2019 erstattet av et nytt punkt på ny Rv110 med fire kjørefelt, men dette er ikke tatt med i indeksen ennå.

I figuren nedenfor er spredningen i punktindeksene illustrert. Den horisontale grønne streken viser byindeksens samlede verdi for perioden 2016 - 2019.

\newline

```{r point_graph}
all_point_info_index <- all_point_info %>% 
  dplyr::filter(!is.na(index)) 

ggplot2::ggplot() +
  geom_point(data = all_point_info_index, 
             aes(x = reorder(name, index), y = index, size = adt),
             color = "#ED9300", alpha = 0.6) +
  geom_hline(yintercept = index_all_years, color = "#58B02C") +
  xlab("") +
  ylab("Endring i trafikkmengde (%)") +
  ggtitle(label = "ÅDT og endring i trafikkmengde",
          subtitle = "Fra 2016 til 2019") +
  coord_flip() +
  scale_size(name = "ÅDT") +
  geom_rect(aes(xmin = -Inf, xmax = Inf, 
                ymin = index_all_years_ci_lower, 
                ymax = index_all_years_ci_upper),
            alpha = 0.1, fill = "#008EC2") +
  theme_minimal() +
  theme(legend.position = "right",
        axis.text.y = element_text(size = 7)) +
  labs(caption = "Data: Statens vegvesen")
```

```{r child = 'byindeksmetoden.Rmd'}
```
