---
#title: Trafikkutvikling i byområder
output: 
  # html_document:
  #   toc: true
  #   fig_caption: true
  word_document:
    reference_docx: svv_notatmal.docx
    toc: true
    toc_depth: 2
    fig_caption: true
    fig_width: 7
---

```{r setup, include = FALSE, echo = FALSE}
source("rmd_setup.R")
```

```{r points, include = FALSE}
all_point_info <- 
  read.csv2("data_indexpoints_tidy/indekspunkt_bergen_2016.csv")

city_info <-
    read.csv2("data_indexpoints_tidy/byindeks_bergen_2016.csv")

city_monthly <- 
  read.csv2("data_indexpoints_tidy/byindeks_maanedlig_bergen_2016.csv")

# TODO: change to three year rolling when available
city_info_all_years <- city_info %>% 
  dplyr::filter(year == "2016-2020")

index_all_years <- round(city_info_all_years$index, digits = 1)
index_all_years_ci_lower <- 
  round(city_info_all_years$index - 
          city_info_all_years$konfidensintervall, digits = 1)
index_all_years_ci_upper <- 
  round(city_info_all_years$index + 
          city_info_all_years$konfidensintervall, digits = 1)
```

```{r child = 'formaal.Rmd'}
```

## Byindekspunktene
Trafikkregistreringspunktene som inngår i byindeksen er listet opp i følgende tabell.

```{r point_table}
all_point_info %>%
  select(name, road_reference, adt, year) %>%
  flextable() %>%
  colformat_num(j = "adt",
                big.mark = " ", digits = 0) %>%
  set_header_labels(name = "Navn",
                    road_reference = "Vegreferanse",
                    adt = "ÅDT",
                    year = "År") %>%
  align(i = 1, j = 3, align = "center", part = "header") %>%
  bold(part = "header") %>%
  fontsize(size = 9, part = "all") %>%
  font(fontname = "Lucida Sans Unicode", part = "all") %>%
  bg(bg = "#ED9300", part = "header") %>%
  border_remove() %>%
  hline_top(part = "header", border = borderline) %>%
  hline_bottom(part = "all", border = borderline) %>%
  autofit() %>%
  height_all(height = .2) %>%
  padding(padding.top = .3,
          padding.bottom = .3) %>%
  set_caption("Trafikkregistreringspunktene som inngår i byindeksen. ÅDT er oppgitt for lette biler (målt til kortere enn 5,6 m), og gjelder for det første året i avtaleperioden med god datakvalitet.")
```


Kartet nedenfor viser plasseringen av trafikkregistreringspunktene.

```{r map_trp}
create_point_adt_map(all_point_info)
```



# Endring i trafikkmengde
Endring i trafikkmengde er beregnet for hvert år i avtaleperioden, samt for hele perioden samlet. Beregningene oppdateres månedlig, og derfor vises her også endringen for hver måned, sammenlignet med den samme måneden året før. I tillegg er det beregnet en rullerende tre års indeks, som bruker de siste 36 månedene som grunnlag.


## Endring per år

Tabellen nedenfor viser byindeksen for hvert år, samt for hele perioden.

```{r city_table}
create_city_index_table(city_info)
```

\newline
**Byindeksen estimerer endringen i trafikkmengden fra 
2016 til 2020
til å være 
`r stringr::str_replace(as.character(index_all_years), "\\.", ",")` %.**
Usikkerheten knyttet til byindeksen gjenspeiles i et 95 % konfidensintervall som er fra
`r stringr::str_replace(as.character(index_all_years_ci_lower), "\\.", ",")` % til
`r stringr::str_replace(as.character(index_all_years_ci_upper), "\\.", ",")` %.




```{r all_point_info_long}
all_point_info_long <- all_point_info %>% 
  tidyr::pivot_longer(starts_with("index"), 
                      names_to = "period", 
                      values_to = "index_value") %>% 
  dplyr::mutate(year = case_when(period == "index" ~ "2016-2020",
                                 period == "index_17" ~ "2016-2017",
                                 period == "index_18" ~ "2017-2018",
                                 period == "index_19" ~ "2018-2019",
                                 period == "index_20" ~ "2019-2020"),
                year = factor(year, levels = c("2016-2020",
                                               "2019-2020",
                                               "2018-2019",
                                               "2017-2018",
                                               "2016-2017"
                                               ),
                                ordered = TRUE))
```

Nedenfor vises en graf over byindeksene for hver periode, sammen med alle punktindeksene.
\newline

```{r plot_city_index}
set.seed(123) # To keep the jittering the same for each render of the plot

city_info_each_one_year_and_total <- city_info #%>% 
  #dplyr::filter(year != "2016-2018") %>% 
  #dplyr::filter(year != "2017-2019")

ggplot() +
  geom_jitter(data = all_point_info_long,
              aes(year, index_value),
              color = "#ED9300", size = 2, alpha = 0.25, width = 0.1) +
  geom_hline(yintercept = 0, alpha = 0.3) +
  geom_segment(data = city_info_each_one_year_and_total,
               aes(x = year, xend = year,
                   y = 0, yend = index),
               color = "#ED9300", size = 0.6, alpha = 0.9) +
  geom_point(data = city_info_each_one_year_and_total,
             aes(year, index),
             color = "#444F55", size = 5, alpha = 0.9) +
  coord_flip() +
  theme_minimal() +
  labs(x = NULL, y = "Endring i trafikkmengde (%)",
       caption = "Data: Statens vegvesen") +
  ggtitle("Estimert endring i trafikkmengde",
          subtitle = "Byindeksen (store prikker) og punktene (små prikker)")

```

Kartet nedenfor viser endringen i byindekspunktene fra referanseåret 2016 til og med 2019.

```{r map_trp_index}
create_pointindex_map(all_point_info)
```

Tabellen nedenfor angir endring i trafikk ved byindekspunktene.


\newline

```{r point_index_table}
index_column_names <- all_point_info %>% 
  select(starts_with("index")) %>% 
  names()

all_point_info %>%
  select(name, road_category_and_number, starts_with("index")) %>%
  flextable() %>%
  colformat_num(j = index_column_names,
                digits = 1) %>%
  set_header_labels(name = "Navn",
                    road_category_and_number = "Veg",
                    index_17 = "Endring i trafikkmengde (%)") %>%
  add_header_row(values = c("", "",
                            "2016", "2017", "2018",
                            "2019", "2016"), top = F) %>%
  add_header_row(values = c("", "",
                            "-2017", "-2018", "-2019",
                            "-2020", "-2020"), top = F) %>%
  merge_at(i = 1, j = 3:7, part = "header") %>%
  align(i = 1, j = 3, align = "center", part = "header") %>%
  align(i = 2, j = 3:7, align = "right", part = "header") %>%
  align(i = 3, j = 3:7, align = "right", part = "header") %>%
  bold(part = "header") %>%
  fontsize(size = 9, part = "all") %>%
  font(fontname = "Lucida Sans Unicode", part = "all") %>%
  bg(bg = "#ED9300", part = "header") %>%
  border_remove() %>%
  hline_top(part = "header", border = borderline) %>%
  hline_bottom(part = "all", border = borderline) %>%
  autofit() %>%
  height_all(height = .2) %>%
  padding(padding.top = .3,
          padding.bottom = .3) %>%
  width(j = 5, width = 1) %>%
  set_caption("Estimert endring i trafikkmengde ved trafikkregistreringspunktene.")
```

\newline

I figuren nedenfor er spredningen i punktindeksene illustrert. Den horisontale grønne streken viser byindeksens samlede verdi for hele perioden 2016 - 2019.

\newline

```{r point_graph, fig.width=8, fig.height=8}
all_point_info_index <- all_point_info %>% 
  dplyr::filter(!is.na(index)) 

ggplot2::ggplot() +
  geom_point(data = all_point_info_index, 
             aes(x = reorder(name, index), y = index, size = adt),
             color = "#ED9300", alpha = 0.6) +
  geom_hline(yintercept = index_all_years, color = "#58B02C") +
  geom_hline(yintercept = 0, color = "#000000") +
  xlab("") +
  ylab("Endring i trafikkmengde (%)") +
  ggtitle(label = "ÅDT og endring i trafikkmengde",
          subtitle = "Fra 2016 til 2020") +
  coord_flip() +
  scale_size(name = "ÅDT") +
  geom_rect(aes(xmin = -Inf, xmax = Inf, 
                ymin = index_all_years_ci_lower, 
                ymax = index_all_years_ci_upper),
            alpha = 0.1, fill = "#008EC2") +
  theme_minimal() +
  theme(legend.position = "right",
        axis.text.y = element_text(size = 7)) +
  labs(caption = "Data: Statens vegvesen")
# TODO: Add explaining labels with ggforce?
```


## Endring per måned

Tabellen viser endring i trafikk per måned, sammenlignet med samme måned året før.

```{r monthly_city_index}
create_monthly_city_index_table(city_monthly)
```


## Tre års rullerende indeks

Tre års rullerende indeks beregnes ved å bruke de siste 36 måneders indeks, og oppdateres hver måned. Den begynner å gjelde første gang etter at tre år av avtaleperioden er gått.




```{r child = 'byindeksmetoden.Rmd'}
```

