---
#title: Trafikkutvikling i byområder
output: 
  # html_document:
  #   toc: true
  #   fig_caption: true
  word_document:
    reference_docx: svv_notatmal.docx
    toc: true
    toc_depth: 2
    fig_caption: true
    fig_width: 7
---

```{r setup, include = FALSE, echo = FALSE}
source("rmd_setup.R")
```

```{r points, include = FALSE}
all_point_info <- 
  read.csv2("data_indexpoints_tidy/indekspunkt_trondheim_2017.csv")

city_info <-
    read.csv2("data_indexpoints_tidy/byindeks_trondheim_2017.csv")

# Monthly data not prepared
#city_monthly <- 
#  read.csv2("data_indexpoints_tidy/byindeks_maanedlig_nord-jaeren_2016.csv")

city_info_all_years <- city_info %>% 
  dplyr::filter(year == "2016-2019")

index_all_years <- round(city_info_all_years$index, digits = 1)
index_all_years_ci_lower <- 
  round(city_info_all_years$index - 
          city_info_all_years$konfidensintervall, digits = 1)
index_all_years_ci_upper <- 
  round(city_info_all_years$index + 
          city_info_all_years$konfidensintervall, digits = 1)
```

```{r child = 'formaal.Rmd'}
```

## Byindekspunktenes plassering

Kartet nedenfor viser plasseringen av trafikkregistreringspunktene som benyttes i byindeksen.

```{r map_trp}
palett_stasjonstype <- 
  colorFactor(palette = c("#db3b99", "#444f55"), 
              domain = c("Bom", "TRP"))

palett_adt <-
 colorNumeric(palette = "Greens",
              domain = NULL)

all_point_info %>%
  leaflet(width = "100%",
          height = 700,
          options = leafletOptions(crs = nvdb_crs,
                                   zoomControl = F)) %>%
  addTiles(urlTemplate = nvdb_map_url,
           attribution = nvdb_map_attribution) %>%
  addCircleMarkers(
    radius = 6,
    stroke = T,
    weight = 2,
    color = ~palett_stasjonstype(station_type),
    opacity = 0.8,
    fill = T,
    fillColor = ~palett_adt(adt),
    fillOpacity = 0.8
  ) %>%
  addLegend("bottomright",
            pal = palett_stasjonstype,
            values = ~station_type,
            title = "Stasjonstype",
            opacity = 0.7) %>%
  addLegend("bottomright",
            pal = palett_adt,
            values = ~adt,
            title = "ÅDT",
            opacity = 0.7,
            labFormat = labelFormat(big.mark = " "))
```

# Endring i trafikkmengde

Tabellen nedenfor viser byindeksen for hvert år, samt for hele perioden fra 2016 til2019.

```{r city_table}
create_city_index_table(city_info)
```

\newline
**Byindeksen estimerer endringen i trafikkmengden fra 
2016 til 2019 
til å være 
`r stringr::str_replace(as.character(index_all_years), "\\.", ",")` %.**
Usikkerheten knyttet til byindeksen gjenspeiles i et 95 % konfidensintervall som er fra
`r stringr::str_replace(as.character(index_all_years_ci_lower), "\\.", ",")` % til
`r stringr::str_replace(as.character(index_all_years_ci_upper), "\\.", ",")` %.

```{r all_point_info_long}
all_point_info_long <- all_point_info %>% 
  tidyr::pivot_longer(starts_with("index"), 
                      names_to = "period", 
                      values_to = "index_value") %>% 
  dplyr::mutate(year = case_when(period == "index" ~ "2016-2019",
                                   period == "index_16_17" ~ "2016-2017",
                                   period == "index_17_18" ~ "2017-2018",
                                   period == "index_18_19" ~ "2018-2019"),
                year = factor(year, levels = c("2016-2019",
                                                   "2018-2019",
                                                   "2017-2018",
                                                   "2016-2017"
                                               ),
                                ordered = TRUE))
```

Nedenfor vises en graf over byindeksene for hver periode, sammen med alle punktindeksene.
\newline

```{r plot_city_index}
set.seed(123) # To keep the jittering the same for each render of the plot

city_info_each_one_year_and_total <- city_info %>% 
  dplyr::filter(year != "2016-2018") %>% 
  dplyr::filter(year != "2017-2019")

ggplot() +
  geom_jitter(data = all_point_info_long,
              aes(year, index_value),
              color = "#ED9300", size = 2, alpha = 0.3, width = 0.1) +
  geom_hline(yintercept = 0, alpha = 0.3) +
  geom_segment(data = city_info_each_one_year_and_total,
               aes(x = year, xend = year,
                   y = 0, yend = index),
               color = "#ED9300", size = 0.6, alpha = 0.9) +
  geom_point(data = city_info_each_one_year_and_total,
             aes(year, index),
             color = "#ED9300", size = 5, alpha = 0.9) +
  coord_flip() +
  theme_minimal() +
  labs(x = NULL, y = "Endring i trafikkmengde (%)",
       caption = "Data: Statens vegvesen") +
  ggtitle("Estimert endring i trafikkmengde",
          subtitle = "Byindeksen (store prikker) og punktene (små prikker)")
```


Kartet nedenfor viser endringen i byindekspunktene fra referanseåret 2016 til og med 2019.

```{r map_trp_index}
create_pointindex_map(all_point_info)
```


Tabellen nedenfor gjengir byindekspunktene og deres indeksverdi for 2019.


\newline

```{r point_table}
index_column_names <- all_point_info %>% 
  select(starts_with("index")) %>% 
  names()

all_point_info %>%
  select(name, road_reference, adt, year,
         starts_with("index")) %>%
  arrange(road_reference) %>% 
  flextable() %>%
  colformat_num(j = "adt",
                big.mark = " ", digits = 0) %>%
  colformat_num(j = index_column_names,
                digits = 1) %>%
  set_header_labels(name = "Navn",
                    road_reference = "Vegreferanse",
                    adt = "ÅDT",
                    year = "År",
                    index_16_17 = "Endring i trafikkmengde (%)") %>%
  add_header_row(values = c("", "", "", "",
                            "2016", "2017", "2018",
                            "2016"), top = F) %>%
  add_header_row(values = c("", "", "", "",
                            "-2017", "-2018", "-2019",
                            "-2019"), top = F) %>%
  merge_at(i = 1, j = 5:8, part = "header") %>%
  align(i = 1, j = 3, align = "center", part = "header") %>%
  align(i = 2, j = 4:8, align = "right", part = "header") %>%
  align(i = 3, j = 4:8, align = "right", part = "header") %>%
  bold(part = "header") %>%
  fontsize(size = 9, part = "all") %>%
  font(fontname = "Lucida Sans Unicode", part = "all") %>%
  bg(bg = "#ED9300", part = "header") %>%
  border_remove() %>%
  hline_top(part = "header", border = borderline) %>%
  hline_bottom(part = "all", border = borderline) %>%
  autofit() %>%
  height_all(height = .2) %>%
  padding(padding.top = .3,
          padding.bottom = .3) %>%
  width(j = 5, width = 1) %>%
  set_caption("Estimert endring i trafikkmengde ved trafikkregistreringspunktene.")
```


\newline

I figuren nedenfor er spredningen i punktindeksene illustrert. Den horisontale grønne streken viser byindeksens samlede verdi for perioden 2016 - 2019.

\newline

```{r point_graph, fig.width=8, fig.height=8}
all_point_info_index <- all_point_info %>% 
  dplyr::filter(!is.na(index)) 

ggplot2::ggplot() +
  geom_point(data = all_point_info_index, 
             aes(x = reorder(name, index), y = index, size = adt),
             color = "#ED9300", alpha = 0.6) +
  geom_hline(yintercept = index_all_years, color = "#58B02C") +
  geom_hline(yintercept = 0, color = "#000000") +
  xlab("") +
  ylab("Endring i trafikkmengde (%)") +
  ggtitle(label = "ÅDT og endring i trafikkmengde",
          subtitle = "Fra 2016 til 2019") +
  coord_flip() +
  scale_size(name = "ÅDT") +
  geom_rect(aes(xmin = -Inf, xmax = Inf, 
                ymin = index_all_years_ci_lower, 
                ymax = index_all_years_ci_upper),
            alpha = 0.1, fill = "#008EC2") +
  theme_minimal() +
  theme(legend.position = "right",
        axis.text.y = element_text(size = 7)) +
  labs(caption = "Data: Statens vegvesen")
# TODO: Add explaining labels with ggforce?
```

# Spesielle hendelser
Blant punktindeksene skiller Tillerbrua på Fv6680 seg ut. Dette skyldes delvis anleggsarbeid på Fv6680 i 2017, samt på Fv704 mellom Trondheim og Klæbu gjennom hele året unntatt desember. Fv704 var helt stengt i 8 uker på sommeren 2017 og 2018. Mye av trafikken gikk derfor via Fv6680 og Tillerbrua. Vi ser en tilsvarende nedgang på Torgårdsletta på Fv704. Til sammen fanger de to bomstasjonene her opp den totale trafikken mellom Trondheim og Klæbu.

```{r child = 'byindeksmetoden.Rmd'}
```