---
#title: Trafikkutvikling i byområder
output: 
  # html_document:
  #   toc: true
  #   fig_caption: true
  word_document:
    reference_docx: svv_notatmal3.docx
    toc: true
    toc_depth: 2
    fig_caption: true
    fig_width: 7
---

```{r setup, include = FALSE, echo = FALSE}
source("rmd_setup.R")
```

```{r points, include = FALSE}
road_lengths <- read_road_length_csv("road_lengths/trondheim_road_lengths.csv")

all_point_info <- 
  read.csv2("data_indexpoints_tidy/indekspunkt_trondheim_2019.csv")

city_info <-
    read.csv2("data_indexpoints_tidy/byindeks_trondheim_2019.csv")

# Monthly data not prepared
#city_monthly <- 
#  read.csv2("data_indexpoints_tidy/byindeks_maanedlig_nord-jaeren_2016.csv")

city_info_all_years <- city_info %>% 
  dplyr::filter(year == "2019-2020")

index_all_years <- round(city_info_all_years$index, digits = 1)
index_all_years_ci_lower <- 
  round(city_info_all_years$index - 
          city_info_all_years$konfidensintervall, digits = 1)
index_all_years_ci_upper <- 
  round(city_info_all_years$index + 
          city_info_all_years$konfidensintervall, digits = 1)
```

```{r child = 'formaal.Rmd'}
```

## Områdeavgrensing og vegnett
Rapporteringen av byindeksen per 1. tertial 2020 gjelder for byvekstavtalen for Trondheim 2019- og omfatter kommunene Trondheim, Melhus, Malvik og Stjørdal.

Veglengder fordelt på vegkatori for gjeldende område er oppsummert i tabellen nedenfor.

```{r road_length_sum}
road_lengths %>% create_city_road_length_table()
```

```{r child = 'vegnett.Rmd'}
```

## Byindekspunktene
Trafikkregistreringspunktene som inngår i byindeksen er listet opp i følgende tabell.

```{r point_table}
all_point_info %>%
  select(name, road_reference, adt, year) %>%
  flextable() %>%
  colformat_num(j = "adt",
                big.mark = " ", digits = 0) %>%
  set_header_labels(name = "Navn",
                    road_reference = "Vegreferanse",
                    adt = "ÅDT",
                    year = "År") %>%
  align(i = 1, j = 3, align = "center", part = "header") %>%
  bold(part = "header") %>%
  fontsize(size = 9, part = "all") %>%
  font(fontname = "Lucida Sans Unicode", part = "all") %>%
  bg(bg = "#ED9300", part = "header") %>%
  border_remove() %>%
  hline_top(part = "header", border = borderline) %>%
  hline_bottom(part = "all", border = borderline) %>%
  autofit() %>%
  height_all(height = .2) %>%
  padding(padding.top = .3,
          padding.bottom = .3) %>%
  set_caption("Trafikkregistreringspunktene som inngår i byindeksen. ÅDT er oppgitt for lette biler (målt til kortere enn 5,6 m), og gjelder for det første året i avtaleperioden med god datakvalitet.")
```


Kartet nedenfor viser plasseringen av trafikkregistreringspunktene som benyttes i byindeksen.

```{r map_trp}
palett_stasjonstype <- 
  colorFactor(palette = c("#db3b99", "#444f55"), 
              domain = c("Bom", "Trafikkregistrering"))

palett_adt <-
 colorNumeric(palette = "Greens",
              domain = NULL)

all_point_info %>%
  leaflet(width = "100%",
          height = 700,
          options = leafletOptions(crs = nvdb_crs,
                                   zoomControl = F)) %>%
  addTiles(urlTemplate = nvdb_map_url,
           attribution = nvdb_map_attribution) %>%
  addCircleMarkers(
    radius = 6,
    stroke = T,
    weight = 2,
    color = ~palett_stasjonstype(station_type),
    opacity = 0.8,
    fill = T,
    fillColor = ~palett_adt(adt),
    fillOpacity = 0.8
  ) %>%
  addLegend("bottomright",
            pal = palett_stasjonstype,
            values = ~station_type,
            title = "Stasjonstype",
            opacity = 0.7) %>%
  addLegend("bottomright",
            pal = palett_adt,
            values = ~adt,
            title = "ÅDT",
            opacity = 0.7,
            labFormat = labelFormat(big.mark = " "))
```

# Endring i trafikkmengde

Nullvekstmålet skal måles ved at trafikkutviklingen vurderes på et treårs glidende snitt, jf. brev fra Samferdselsdepartementet til de fire største byområdene datert 11.12.2019. Måloppnåelsen gjelder fremdeles avtaleperioden sett under ett. Det skal være netto nullvekst i perioden.

Endring i trafikkmengde er beregnet for hver måned mellom to påfølgende år, med januar i året etter referanseåret som første månedsindeks. Glidende tre års indeks bruker de siste 36 månedsindeks som grunnlag.


## Endring i glidende treårsperiode

Først når månedsindeks er beregnet gjennom tre år eller lenger, kan det beregnes en glidende treårsindeks. Den vil så oppdateres månedlig. Den første treårsindeksen vil inkludere månedsindeksene fra og med januar 2020 til og med desember 2022.

```{r city_table_36}
#create_city_36_index_table(city_36_month)
# TODO: CI
```


## Endring per år
Endring i trafikkmengde er også beregnet for hele kalenderår. Tabellen nedenfor viser byindeksen for hvert år, samt for hele perioden.

```{r city_table}
create_city_index_table(city_info)
```

\newline
**Byindeksen estimerer endringen i trafikkmengden fra 
2019 til april 2020
til å være 
`r stringr::str_replace(as.character(index_all_years), "\\.", ",")` %.**
Usikkerheten knyttet til byindeksen gjenspeiles i et 95 % konfidensintervall som er fra
`r stringr::str_replace(as.character(index_all_years_ci_lower), "\\.", ",")` % til
`r stringr::str_replace(as.character(index_all_years_ci_upper), "\\.", ",")` %.

```{r all_point_info_long}
all_point_info_long <- all_point_info %>% 
  tidyr::pivot_longer(starts_with("index"), 
                      names_to = "period", 
                      values_to = "index_value") %>% 
  dplyr::mutate(year = case_when(#period == "index" ~ "2019-2020",
                                   period == "index_20" ~ "2019-2020"#,
                                   #period == "index_17_18" ~ "2017-2018",
                                   #period == "index_18_19" ~ "2018-2019"
                                   ),
                year = factor(year, levels = c("2019-2020"#,
                                                   #"2018-2019",
                                                   #"2017-2018",
                                                   #"2016-2017"
                                               ),
                                ordered = TRUE))
```

Nedenfor vises en graf over byindeksene for hver periode, sammen med alle punktindeksene.
\newline

```{r plot_city_index}
set.seed(123) # To keep the jittering the same for each render of the plot

city_info_each_one_year_and_total <- city_info #%>% 
  #dplyr::filter(year != "2016-2018") %>% 
  #dplyr::filter(year != "2017-2019")

ggplot() +
  geom_jitter(data = all_point_info_long,
              aes(year, index_value),
              color = "#ED9300", size = 2, alpha = 0.3, width = 0.1) +
  geom_hline(yintercept = 0, alpha = 0.3) +
  geom_segment(data = city_info_each_one_year_and_total,
               aes(x = year, xend = year,
                   y = 0, yend = index),
               color = "#ED9300", size = 0.6, alpha = 0.9) +
  geom_point(data = city_info_each_one_year_and_total,
             aes(year, index),
             color = "#ED9300", size = 5, alpha = 0.9) +
  coord_flip() +
  theme_minimal() +
  labs(x = NULL, y = "Endring i trafikkmengde (%)",
       caption = "Data: Statens vegvesen") +
  ggtitle("Estimert endring i trafikkmengde",
          subtitle = "Byindeksen (store prikker) og punktene (små prikker)")
```


Kartet nedenfor viser endringen i byindekspunktene fra referanseåret 2019 til og med april 2020.

```{r map_trp_index}
all_point_info %>% 
  rename(index = index_20) %>% 
  # TODO: Remove rename when in 2021
  create_pointindex_map()

```


Tabellen nedenfor angir endring i trafikk ved byindekspunktene.


\newline

```{r point_index_table}
index_column_names <- all_point_info %>% 
  select(starts_with("index")) %>% 
  names()

all_point_info %>%
  select(name, road_category_and_number, starts_with("index")) %>%
  flextable() %>%
  colformat_num(j = index_column_names,
                digits = 1) %>%
  set_header_labels(name = "Navn",
                    road_category_and_number = "Veg",
                    index_20 = "Endring i trafikkmengde (%)") %>%
  # add_header_row(values = c("", "", "", "",
  #                           "2016", "2017", "2018",
  #                           "2016"), top = F) %>%
  # add_header_row(values = c("", "", "", "",
  #                           "-2017", "-2018", "-2019",
  #                           "-2019"), top = F) %>%
  # merge_at(i = 1, j = 5:8, part = "header") %>%
  align(i = 1, j = 3, align = "center", part = "header") %>%
#  align(i = 2, j = 4:8, align = "right", part = "header") %>%
#  align(i = 3, j = 4:8, align = "right", part = "header") %>%
  bold(part = "header") %>%
  fontsize(size = 9, part = "all") %>%
  font(fontname = "Lucida Sans Unicode", part = "all") %>%
  bg(bg = "#ED9300", part = "header") %>%
  border_remove() %>%
  hline_top(part = "header", border = borderline) %>%
  hline_bottom(part = "all", border = borderline) %>%
  autofit() %>%
  height_all(height = .2) %>%
  padding(padding.top = .3,
          padding.bottom = .3) %>%
 # width(j = 5, width = 1) %>%
  set_caption("Estimert endring i trafikkmengde ved byindekspunktene.")
```


\newline

I figuren nedenfor er spredningen i punktindeksene illustrert. 
<!--Den horisontale grønne streken viser byindeksens samlede verdi for perioden 2016 - 2019.-->

\newline

```{r point_graph, fig.width=8, fig.height=10}
all_point_info_index <- all_point_info %>% 
  rename(index = index_20) %>% 
  # TODO: Remove rename when in 2021
  dplyr::filter(!is.na(index)) 

# Renaming Kroppan bru bom
all_point_info_index$name[all_point_info_index$trp_id == 56] <- "Kroppan bru (bom)"
  
ggplot2::ggplot() +
  geom_point(data = all_point_info_index, 
             aes(x = reorder(name, index), y = index, size = adt),
             color = "#ED9300", alpha = 0.6) +
  geom_hline(yintercept = index_all_years, color = "#58B02C") +
  geom_hline(yintercept = 0, color = "#000000") +
  xlab("") +
  ylab("Endring i trafikkmengde (%)") +
  ggtitle(label = "ÅDT og endring i trafikkmengde",
          subtitle = "Fra 2019 til april 2020") +
  coord_flip() +
  scale_size(name = "ÅDT") +
  geom_rect(aes(xmin = -Inf, xmax = Inf, 
                ymin = index_all_years_ci_lower, 
                ymax = index_all_years_ci_upper),
            alpha = 0.1, fill = "#008EC2") +
  theme_minimal() +
  theme(legend.position = "right",
        axis.text.y = element_text(size = 7)) +
  labs(caption = "Data: Statens vegvesen")
# TODO: Add explaining labels with ggforce?
```

# Spesielle hendelser
Blant punktindeksene skiller Tillerbrua på Fv6680 seg ut. Dette skyldes anleggsarbeid med helt stengt veg på Fv6680 mellom Tillerbrua og Klæbu sentrum. Trafikken på denne strekningen har i denne perioden i stedet gått over Fv704 forbi Torgårdsletta. Til sammen fanger de to bomstasjonene her opp den totale trafikken mellom Trondheim og Klæbu.
