---
output: 
  word_document:
    reference_docx: svv_notatmal.docx
    toc: true
    toc_depth: 2
    fig_caption: true
    fig_width: 7
---

```{r library, include = FALSE}
library(tidyverse)
library(ggmap)
library(knitr)
library(flextable)
source("api_keys.R")
```

```{r setup, include = FALSE}
knitr::opts_chunk$set(echo = FALSE, warning = FALSE, message = FALSE,
                      error = FALSE, cache = TRUE)
```


```{r point_with_all_info, include = FALSE}
all_point_info <- read.csv2("indekspunktene_trondheim_2018.csv") %>% 
  arrange(Vegreferanse) %>% 
  rename(Stasjonstype = Type)
```


# Bakgrunn

Bymiljøavtalen som ble inngått i 2016 mellom Trondheim kommune, Sør-Trøndelag fylkeskommune og Staten gjaldt for perioden 2016-2023. Målet med avtalen var at veksten i persontransporten skal tas med kollektivtrafikk, sykling og gåing («nullvekstmålet»). Området avtalen gjaldt for var Trondheim kommune.

Byindeksen er en av målindikatorene og den estimerer endringen i biltrafikk. Byindeksen er en trafikkindeks for vegtrafikk basert på registreringer fra faste trafikkregistreringspunkter og bomstasjoner fordelt på riksveger, fylkesveger og kommunale veger. Trafikkindeksen skal gi et representativt bilde av trafikkutviklingen i avtaleområdet.

Byindeksen gjelder for "lette" biler. Lette biler er her definert å være målt til kortere enn 5,6 m i Statens vegvesens trafikkregistreringsstasjoner, og i data fra bomstasjonene er det kategorien "lette kjøretøy" som benyttes. Lettere næringstransport skal i teorien være er tatt ut av trafikkindeksen da det er unntatt fra nullvekstmålet. Det samme gjelder for gjennomgangstrafikk. Disse to kategoriene trafikk er likevel ikke mulig å skille ut av datamaterialet da det ikke foreligger noe informasjon i registreringene som skiller de fra øvrig trafikk med lette biler.

(Bymiljøavtalen for Trondheim kommune ble i 2019 erstattet av en byvekstavtale for Trondheimsområdet som gjelder for 2019-2029.)

\newline

## Byindekspunktenes plassering
I Trondheim er det benyttet et utvalg av eksisterende trafikkregistreringsstasjoner og bomstasjoner som til sammen dekker det meste av vegnettet. Kartene nedenfor viser plasseringen av byindekspunktene.

\newline
\newline

```{r map}
# ggmap - begrenset til 640x640 piksler.
trondheimskart <-
  ggmap(get_map(location = c(10.42, 63.37), zoom = 11,
                maptype = "roadmap")) +
  geom_point(data = all_point_info, size = 4, stroke = .4, shape = 22,
             aes(x = lon, y = lat, 
                 fill = ADT,
                 color = Stasjonstype)) +
  scale_fill_viridis_c(name = "ÅDT") +
  scale_color_manual(values = c("Bom" = "red", "TRS" = "white")) +
  ggtitle(label = "Byindekspunkter i Trondheim", 
          subtitle = "Hele området") +
  xlab("") +
  ylab("") +
  theme(axis.text = element_blank(),
        axis.ticks = element_blank())

trondheimskart
```


```{r map2}
trondheimskart_sentrum <-
  ggmap(get_map(location = c(10.42, 63.41), zoom = 12,
          maptype = "roadmap")) +
  geom_point(data = all_point_info, size = 4, stroke = .4, shape = 22,
             aes(x = lon, y = lat, 
                 fill = ADT,
                 color = Stasjonstype)) +
  scale_fill_viridis_c(name = "ÅDT") +
  scale_color_manual(values = c("Bom" = "red", "TRS" = "white")) +
  ggtitle(label = "Byindekspunkter i Trondheim", 
          subtitle = "Sentrum") +
  xlab("") +
  ylab("") +
  theme(axis.text = element_blank(),
        axis.ticks = element_blank())

trondheimskart_sentrum
```

# Byindeksen 2018

Byindeksen for Trondheim ble i 2018 på 0,0 % med et 95 %-konfidensintervall på ± 3,2 %. Tabellen nedenfor viser byindekspunktene og deres indeksverdi for 2018. ÅDT er fra 2017.

\newline

```{r table}
all_point_info %>% 
  select(Stasjonnr, Navn, Veg, Stasjonstype, ADT, Indeks) %>% 
  flextable() %>% 
  colformat_num(col_keys = "ADT", 
                big.mark = " ", digits = 0) %>%
  colformat_num(col_keys = c("Indeks"), digits = 1) %>%
  set_header_labels(ADT = "ÅDT") %>% 
  bold(part = "header") %>% 
  fontsize(size = 9, part = "all") %>% 
  font(fontname = "Lucida Sans Unicode", part = "all") %>% 
  bg(bg = "#ED9300", part = "header") %>% 
  autofit() %>% 
  height_all(height = .2) %>% 
  padding(padding.top = .3,
          padding.bottom = .3)
```

# 

I figuren nedenfor er punktindeksene illustrert. Den horisontale streken viser byindeksens samlede verdi for 2018.

\newline

```{r graph}
all_point_info_index <- all_point_info %>% 
  dplyr::filter(!is.na(Indeks)) %>% 
  dplyr::mutate(Navn = as.character(Navn)) %>% 
  dplyr::arrange(desc(Navn))

all_point_info_index_plot <-
  ggplot2::ggplot() +
  geom_point(data = all_point_info_index, 
             aes(x = Navn, y = Indeks, size = ADT),
             color = "#ED9300") +
  geom_hline(yintercept = 0, color = "#58B02C") +
  xlab("Registreringspunkt") +
  ylab("Indeks (%)") +
  ggtitle(label = "Endring i trafikkmengde",
          subtitle = "Fra 2017 til 2018") +
  coord_flip() +
  scale_size(name = "ÅDT 2017") +
  geom_rect(aes(xmin = -Inf, xmax = Inf, ymin = -3.2, ymax = 3.2),
            alpha = 0.1, fill = "#008EC2") +
  theme_minimal() +
  theme(legend.position = "bottom")


all_point_info_index_plot
```

Blant punktindeksene skiller Tillerbrua på Fv6680 seg ut med sine 68,5 %. Dette skyldes delvis anleggsarbeid på Fv6680 i 2017, samt på Fv704 mellom Trondheim og Klæbu gjennom hele året unntatt desember. Fv704 var helt stengt i 8 uker på sommeren 2017 og 2018. Mye av trafikken gikk derfor via Fv6680 og Tillerbrua. Vi ser en tilsvarende nedgang på Torgårdsletta på Fv704 med -10,9 %. Til sammen fanger de to bomstasjonene her opp den totale trafikken mellom Trondheim og Klæbu.

De øvrige punktindeksverdiene ligger relativt nært samlet rundt byindeksens samlede verdi på 0,0 %, illustrert med den vertikale, grønne streken. Byindeksen har et konfidensintervall på ± 3,2 %, og dette er illustrert med det lyseblå området.