---
#title: Trafikkutvikling i byområder
output: 
  # html_document:
  #   toc: true
  #   fig_caption: true
  word_document:
    reference_docx: svv_notatmal3.docx
    toc: true
    toc_depth: 2
    fig_caption: true
    fig_width: 7
---

```{r setup, include = FALSE, echo = FALSE}
source("rmd_setup.R")
```

```{r points, include = FALSE}
all_point_info <- 
  read.csv2("data_indexpoints_tidy/indekspunkt_kristiansand_2016.csv")

city_info <-
    read.csv2("data_indexpoints_tidy/byindeks_kristiansand_2016.csv")

city_monthly <- 
  read.csv2("data_indexpoints_tidy/byindeks_maanedlig_kristiansand_2016.csv")

city_info_all_years <- city_info %>% 
  dplyr::filter(year == "2016-2019")

index_all_years <- round(city_info_all_years$index, digits = 1)
index_all_years_ci_lower <- 
  round(city_info_all_years$index - 
          city_info_all_years$konfidensintervall, digits = 1)
index_all_years_ci_upper <- 
  round(city_info_all_years$index + 
          city_info_all_years$konfidensintervall, digits = 1)

# Egen variant for KRS kommune, dvs. gamle kommunen før den ble 
# slått sammen med Songdalen og Søgne

all_point_info_kommune <- 
  read.csv2("data_indexpoints_tidy/indekspunkt_kristiansand_kommune_2016.csv")

city_info_kommune <-
    read.csv2("data_indexpoints_tidy/byindeks_kristiansand_kommune_2016.csv")

city_monthly_kommune <- 
  read.csv2("data_indexpoints_tidy/byindeks_maanedlig_kristiansand_kommune_2016.csv")

city_info_all_years_kommune <- city_info_kommune %>% 
  dplyr::filter(year == "2016-2019")

index_all_years_kommune <- round(city_info_all_years_kommune$index, digits = 1)
index_all_years_ci_lower_kommune <- 
  round(city_info_all_years_kommune$index - 
          city_info_all_years_kommune$konfidensintervall, digits = 1)
index_all_years_ci_upper_kommune <- 
  round(city_info_all_years_kommune$index + 
          city_info_all_years_kommune$konfidensintervall, digits = 1)
```

```{r child = 'formaal.Rmd'}
```

## Byindekspunktenes plassering
For Kristiansand beregnes en byindeks for to ulike områder: Kristiansandområdet og gamle Kristiansand kommune.

Kartet nedenfor viser plasseringen av trafikkregistreringspunktene som benyttes i byindeksen for Kristiansandområdet.

```{r map_trp}
create_point_adt_map(all_point_info)
```

Kartet nedenfor viser plasseringen av trafikkregistreringspunktene som benyttes i byindeksen for gamle Kristiansand kommune.

```{r map_trp_kommune}
create_point_adt_map(all_point_info_kommune)
```

# Endring i trafikkmengde

Tabellen nedenfor viser byindeksen for hvert år, samt for hele perioden fra 2016 til 2019.

```{r city_table}
create_city_index_table(city_info) %>% 
  set_caption("Estimert endring i trafikkmengde i Kristiansandområdet.")
```

```{r city_table_kommune}
create_city_index_table(city_info_kommune) %>% 
  set_caption("Estimert endring i trafikkmengde i gamle Kristiansand kommune.")
```


\newline
**Byindeksen estimerer endringen i trafikkmengden i Kristiansandområdet fra 
2016 til 2019
til å være 
`r stringr::str_replace(as.character(index_all_years), "\\.", ",")` %.**
Usikkerheten knyttet til byindeksen gjenspeiles i et 95 % konfidensintervall som er fra
`r stringr::str_replace(as.character(index_all_years_ci_lower), "\\.", ",")` % til
`r stringr::str_replace(as.character(index_all_years_ci_upper), "\\.", ",")` %.

**Byindeksen estimerer endringen i trafikkmengden i gamle Kristiansand kommune fra 
2016 til 2019
til å være 
`r stringr::str_replace(as.character(index_all_years_kommune), "\\.", ",")` %.**
Usikkerheten knyttet til byindeksen gjenspeiles i et 95 % konfidensintervall som er fra
`r stringr::str_replace(as.character(index_all_years_ci_lower_kommune), "\\.", ",")` % til
`r stringr::str_replace(as.character(index_all_years_ci_upper_kommune), "\\.", ",")` %.

```{r monthly_city_index}
create_monthly_city_index_table(city_monthly) %>% 
  set_caption("Estimert endring i trafikkmengde per måned i Kristiansandområdet.")
```

```{r monthly_city_index_kommune}
create_monthly_city_index_table(city_monthly_kommune) %>% 
  set_caption("Estimert endring i trafikkmengde per måned i gamle Kristiansand kommune.")
```

```{r all_point_info_long}
all_point_info_long <- all_point_info %>% 
  tidyr::pivot_longer(starts_with("index"), 
                      names_to = "period", 
                      values_to = "index_value") %>% 
  dplyr::mutate(year = case_when(period == "index" ~ "2016-2019",
                                 period == "index_16_17" ~ "2016-2017",
                                 period == "index_17_18" ~ "2017-2018",
                                 period == "index_18_19" ~ "2018-2019"),
                year = factor(year, levels = c("2016-2019",
                                               "2018-2019",
                                               "2017-2018",
                                               "2016-2017"
                                               ),
                                ordered = TRUE))

all_point_info_long_kommune <- all_point_info_kommune %>% 
  tidyr::pivot_longer(starts_with("index"), 
                      names_to = "period", 
                      values_to = "index_value") %>% 
  dplyr::mutate(year = case_when(period == "index" ~ "2016-2019",
                                 period == "index_16_17" ~ "2016-2017",
                                 period == "index_17_18" ~ "2017-2018",
                                 period == "index_18_19" ~ "2018-2019"),
                year = factor(year, levels = c("2016-2019",
                                               "2018-2019",
                                               "2017-2018",
                                               "2016-2017"
                                               ),
                                ordered = TRUE))
```

Nedenfor vises en graf over byindeksene for hver periode, sammen med alle punktindeksene.
\newline

```{r plot_city_index}
set.seed(123) # To keep the jittering the same for each render of the plot

city_info_each_one_year_and_total <- city_info %>% 
  dplyr::filter(year != "2016-2018") %>% 
  dplyr::filter(year != "2017-2019")

ggplot() +
  geom_jitter(data = all_point_info_long,
              aes(year, index_value),
              color = "#ED9300", size = 2, alpha = 0.3, width = 0.1) +
  geom_hline(yintercept = 0, alpha = 0.3) +
  geom_segment(data = city_info_each_one_year_and_total,
               aes(x = year, xend = year,
                   y = 0, yend = index),
               color = "#ED9300", size = 0.6, alpha = 0.9) +
  geom_point(data = city_info_each_one_year_and_total,
             aes(year, index),
             color = "#ED9300", size = 5, alpha = 0.9) +
  coord_flip() +
  theme_minimal() +
  labs(x = NULL, y = "Endring i trafikkmengde (%)",
       caption = "Data: Statens vegvesen") +
  ggtitle("Estimert endring i trafikkmengde i Kristiansandområdet",
          subtitle = "Byindeksen (store prikker) og punktene (små prikker)")

```

```{r plot_city_index_kommune}
city_info_each_one_year_and_total_kommune <- city_info_kommune %>% 
  dplyr::filter(year != "2016-2018") %>% 
  dplyr::filter(year != "2017-2019")

ggplot() +
  geom_jitter(data = all_point_info_long_kommune,
              aes(year, index_value),
              color = "#ED9300", size = 2, alpha = 0.3, width = 0.1) +
  geom_hline(yintercept = 0, alpha = 0.3) +
  geom_segment(data = city_info_each_one_year_and_total_kommune,
               aes(x = year, xend = year,
                   y = 0, yend = index),
               color = "#ED9300", size = 0.6, alpha = 0.9) +
  geom_point(data = city_info_each_one_year_and_total_kommune,
             aes(year, index),
             color = "#ED9300", size = 5, alpha = 0.9) +
  coord_flip() +
  theme_minimal() +
  labs(x = NULL, y = "Endring i trafikkmengde (%)",
       caption = "Data: Statens vegvesen") +
  ggtitle("Estimert endring i trafikkmengde i gamle Kristiansand kommune",
          subtitle = "Byindeksen (store prikker) og punktene (små prikker)")

```

Kartet nedenfor viser endringen i byindekspunktene fra referanseåret 2016 til 2019.

Kristiansandområdet:

```{r map_trp_index}
create_pointindex_map(all_point_info)
```

Gamle Kristiansand kommune:

```{r map_trp_index_kommune}
create_pointindex_map(all_point_info_kommune)
```

Tabellen nedenfor gjengir byindekspunktene og deres indeksverdi for 2019.

\newline

```{r point_table}
index_column_names <- all_point_info %>% 
  select(starts_with("index")) %>% 
  names()

all_point_info %>%
  select(name, road_reference, adt, year,
         starts_with("index")) %>%
  flextable() %>%
  colformat_num(j = "adt",
                big.mark = " ", digits = 0) %>%
  colformat_num(j = index_column_names,
                digits = 1) %>%
  set_header_labels(name = "Navn",
                    road_reference = "Vegreferanse",
                    adt = "ÅDT",
                    year = "År",
                    index_16_17 = "Endring i trafikkmengde (%)") %>%
  add_header_row(values = c("", "", "", "",
                            "2016", "2017", "2018",
                            "2016"), top = F) %>%
  add_header_row(values = c("", "", "", "",
                            "-2017", "-2018", "-2019",
                            "-2019"), top = F) %>%
  merge_at(i = 1, j = 5:8, part = "header") %>%
  align(i = 1, j = 3, align = "center", part = "header") %>%
  align(i = 2, j = 4:8, align = "right", part = "header") %>%
  align(i = 3, j = 4:8, align = "right", part = "header") %>%
  bold(part = "header") %>%
  fontsize(size = 9, part = "all") %>%
  font(fontname = "Lucida Sans Unicode", part = "all") %>%
  bg(bg = "#ED9300", part = "header") %>%
  border_remove() %>%
  hline_top(part = "header", border = borderline) %>%
  hline_bottom(part = "all", border = borderline) %>%
  autofit() %>%
  height_all(height = .2) %>%
  padding(padding.top = .3,
          padding.bottom = .3) %>%
  width(j = 5, width = 1) %>%
  set_caption("Estimert endring i trafikkmengde ved trafikkregistreringspunktene.")
```

\newline

I figuren nedenfor er spredningen i punktindeksene illustrert. Den horisontale grønne streken viser byindeksens samlede verdi for perioden 2016 - 2019.

\newline

```{r point_graph, fig.width=8, fig.height=8}
all_point_info_index <- all_point_info %>% 
  dplyr::filter(!is.na(index)) 

ggplot2::ggplot() +
  geom_point(data = all_point_info_index, 
             aes(x = reorder(name, index), y = index, size = adt),
             color = "#ED9300", alpha = 0.6) +
  geom_hline(yintercept = index_all_years, color = "#58B02C") +
  geom_hline(yintercept = 0, color = "#000000") +
  xlab("") +
  ylab("Endring i trafikkmengde (%)") +
  ggtitle(label = "ÅDT og endring i trafikkmengde i Kristiansandområdet",
          subtitle = "Fra 2016 til 2019") +
  coord_flip() +
  scale_size(name = "ÅDT") +
  geom_rect(aes(xmin = -Inf, xmax = Inf, 
                ymin = index_all_years_ci_lower, 
                ymax = index_all_years_ci_upper),
            alpha = 0.1, fill = "#008EC2") +
  theme_minimal() +
  theme(legend.position = "right",
        axis.text.y = element_text(size = 7)) +
  labs(caption = "Data: Statens vegvesen")
# TODO: Add explaining labels with ggforce?
```


```{r point_graph_kommune, fig.width=8, fig.height=8}
all_point_info_index_kommune <- all_point_info_kommune %>% 
  dplyr::filter(!is.na(index)) 

ggplot2::ggplot() +
  geom_point(data = all_point_info_index_kommune, 
             aes(x = reorder(name, index), y = index, size = adt),
             color = "#ED9300", alpha = 0.6) +
  geom_hline(yintercept = index_all_years_kommune, color = "#58B02C") +
  geom_hline(yintercept = 0, color = "#000000") +
  xlab("") +
  ylab("Endring i trafikkmengde (%)") +
  ggtitle(label = "ÅDT og endring i trafikkmengde i gamle Kristiansand kommune",
          subtitle = "Fra 2016 til 2019") +
  coord_flip() +
  scale_size(name = "ÅDT") +
  geom_rect(aes(xmin = -Inf, xmax = Inf, 
                ymin = index_all_years_ci_lower_kommune, 
                ymax = index_all_years_ci_upper_kommune),
            alpha = 0.1, fill = "#008EC2") +
  theme_minimal() +
  theme(legend.position = "right",
        axis.text.y = element_text(size = 7)) +
  labs(caption = "Data: Statens vegvesen")
# TODO: Add explaining labels with ggforce?
```

```{r child = 'byindeksmetoden.Rmd'}
```

