---
#title: Trafikkutvikling i byområder
output: 
  word_document:
    reference_docx: svv_notatmal3.docx
    toc: true
    toc_depth: 2
    fig_caption: true
    fig_width: 7
---

```{r setup, include = FALSE, echo = FALSE}
source("rmd_setup.R")
source("get_from_trafficdata_api.R")
source("split_road_system_reference.R")
```





```{r points, include = FALSE}
road_lengths <- read_road_length_csv("road_lengths/bergen_road_lengths.csv")
  
all_point_info <- 
  read.csv2("data_indexpoints_tidy/indekspunkt_bergen_2017.csv")

city_info <-
    read.csv2("data_indexpoints_tidy/byindeks_bergen_2017.csv")

city_monthly <- 
  read.csv2("data_indexpoints_tidy/byindeks_maanedlig_bergen_2017.csv")

#city_36_month <- 
#  read.csv2("data_indexpoints_tidy/byindeks_36_maaneder_bergen_2017.csv")

# TODO: change to three year rolling when available
city_info_all_years <- city_info %>% 
  dplyr::filter(year == "2017-2020")

index_all_years <- round(city_info_all_years$index_p, digits = 1)
index_all_years_ci_lower <- 
  round(city_info_all_years$index_p - 
          city_info_all_years$confidence_width, digits = 1)
index_all_years_ci_upper <- 
  round(city_info_all_years$index_p + 
          city_info_all_years$confidence_width, digits = 1)
```

```{r child = 'formaal.Rmd'}
```

## Områdeavgrensing og vegnett
Rapporteringen av byindeksen per 1. tertial 2020 gjelder for byvekstavtalen for Bergen 2017-2023. Når forslag til ny byvekstavtale for Bergensområdet 2019-2029 er regjeringsbehandlet vil det nye avtaleområdet inkluderes i rapporteringen, dvs. Øygarden, Alver, Bjørnafjorden og Askøy kommuner i tillegg til Bergen kommune. 

Veglengder fordelt på vegkatori for gjeldende område er oppsummert i tabellen nedenfor.

```{r road_length_sum}
road_lengths %>% create_city_road_length_table()
```
```{r child = 'vegnett.Rmd'}
```


## Byindekspunktene
Trafikkregistreringspunktene som inngår i byindeksen er listet opp i følgende tabell.

```{r point_table}
all_point_info %>%
  select(name, road_reference, adt, year) %>%
  flextable() %>%
  colformat_num(j = "adt",
                big.mark = " ", digits = 0) %>%
  set_header_labels(name = "Navn",
                    road_reference = "Vegreferanse",
                    adt = "ÅDT",
                    year = "År") %>%
  align(i = 1, j = 3, align = "center", part = "header") %>%
  bold(part = "header") %>%
  fontsize(size = 9, part = "all") %>%
  font(fontname = "Lucida Sans Unicode", part = "all") %>%
  bg(bg = "#ED9300", part = "header") %>%
  border_remove() %>%
  hline_top(part = "header", border = borderline) %>%
  hline_bottom(part = "all", border = borderline) %>%
  autofit() %>%
  height_all(height = .2) %>%
  padding(padding.top = .3,
          padding.bottom = .3) %>%
  set_caption("Trafikkregistreringspunktene som inngår i byindeksen. ÅDT er oppgitt for lette biler (målt til kortere enn 5,6 m), og gjelder for det første året i avtaleperioden med god datakvalitet.")
```


Kartet nedenfor viser plasseringen av trafikkregistreringspunktene.

```{r map_trp}
create_point_adt_map(all_point_info)
```



# Endring i trafikkmengde

Nullvekstmålet skal måles ved at trafikkutviklingen vurderes på et treårs glidende snitt, jf. brev fra Samferdselsdepartementet til de fire største byområdene datert 11.12.2019. Måloppnåelsen gjelder fremdeles avtaleperioden sett under ett. Det skal være netto nullvekst i perioden.

Endring i trafikkmengde er beregnet for hver måned mellom to påfølgende år, med januar i året etter referanseåret som første månedsindeks. Glidende tre års indeks bruker de siste 36 månedsindeks som grunnlag.


## Endring i glidende treårsperiode

Først når månedsindeks er beregnet gjennom tre år eller lenger, kan det beregnes en glidende treårsindeks. Den vil så oppdateres månedlig. Den første treårsindeksen vil inkludere månedsindeksene fra og med januar 2018 til og med desember 2020.

```{r city_table_36}
#create_city_36_index_table(city_36_month)
# TODO: CI
```


## Endring per år
Endring i trafikkmengde er også beregnet for hele kalenderår. Tabellen nedenfor viser byindeksen for hvert år, samt for hele perioden.

```{r city_table}
create_city_index_table(city_info)
```

\newline
**Byindeksen estimerer endringen i trafikkmengden fra 
2017 til 2020
til å være 
`r stringr::str_replace(as.character(index_all_years), "\\.", ",")` %.**
Usikkerheten knyttet til byindeksen gjenspeiles i et 95 % konfidensintervall som er fra
`r stringr::str_replace(as.character(index_all_years_ci_lower), "\\.", ",")` % til
`r stringr::str_replace(as.character(index_all_years_ci_upper), "\\.", ",")` %.






```{r all_point_info_long}
all_point_info_long <- all_point_info %>% 
  dplyr::select(name, road_category_and_number, starts_with("index")) %>% 
  tidyr::pivot_longer(starts_with("index"), 
                      names_to = "period", 
                      values_to = "index_value") %>% 
  dplyr::mutate(year = case_when(period == "index" ~ "2017-2020",
                                 #period == "index_17" ~ "2016-2017",
                                 period == "index_18" ~ "2017-2018",
                                 period == "index_19" ~ "2018-2019",
                                 period == "index_20" ~ "2019-2020"),
                year = factor(year, levels = c("2017-2020",
                                               "2019-2020",
                                               "2018-2019",
                                               "2017-2018"#,
                                               #"2016-2017"
                                               ),
                                ordered = TRUE))
```

Nedenfor vises en graf over byindeksene for hver periode, sammen med alle punktindeksene.
\newline

```{r plot_city_index}
set.seed(123) # To keep the jittering the same for each render of the plot

city_info_each_one_year_and_total <- city_info #%>% 
  #dplyr::filter(year != "2016-2018") %>% 
  #dplyr::filter(year != "2017-2019")

ggplot() +
  geom_jitter(data = all_point_info_long,
              aes(year, index_value),
              color = "#ED9300", size = 2, alpha = 0.25, width = 0.1) +
  geom_hline(yintercept = 0, alpha = 0.3) +
  geom_segment(data = city_info_each_one_year_and_total,
               aes(x = year_from_to, xend = year_from_to,
                   y = 0, yend = index_p),
               color = "#ED9300", size = 0.6, alpha = 0.9) +
  geom_point(data = city_info_each_one_year_and_total,
             aes(year_from_to, index_p),
             color = "#444F55", size = 5, alpha = 0.9) +
  coord_flip() +
  theme_minimal() +
  labs(x = NULL, y = "Endring i trafikkmengde (%)",
       caption = "Data: Statens vegvesen") +
  ggtitle("Estimert endring i trafikkmengde",
          subtitle = "Byindeksen (store prikker) og punktene (små prikker)")

```

Kartet nedenfor viser endringen i byindekspunktene fra referanseåret 2017 til og med oktober 2020.

```{r map_trp_index}
create_pointindex_map(all_point_info)
```

Tabellen nedenfor angir endring i trafikk ved byindekspunktene.


\newline

```{r point_index_table}
index_column_names <- all_point_info %>% 
  select(starts_with("index")) %>% 
  names()

all_point_info %>%
  select(name, road_category_and_number, starts_with("index")) %>%
  flextable() %>%
  colformat_num(j = index_column_names,
                digits = 1) %>%
  set_header_labels(name = "Navn",
                    road_category_and_number = "Veg",
                    index_18 = "Endring i trafikkmengde (%)") %>%
  add_header_row(values = c("", "",
                            "2017", "2018",
                            "2019", "2017"), top = F) %>%
  add_header_row(values = c("", "",
                            "-2018", "-2019",
                            "-2020", "-2020"), top = F) %>%
  merge_at(i = 1, j = 3:6, part = "header") %>%
  align(i = 1, j = 3, align = "center", part = "header") %>%
  align(i = 2, j = 3:6, align = "right", part = "header") %>%
  align(i = 3, j = 3:6, align = "right", part = "header") %>%
  bold(part = "header") %>%
  fontsize(size = 9, part = "all") %>%
  font(fontname = "Lucida Sans Unicode", part = "all") %>%
  bg(bg = "#ED9300", part = "header") %>%
  border_remove() %>%
  hline_top(part = "header", border = borderline) %>%
  hline_bottom(part = "all", border = borderline) %>%
  autofit() %>%
  height_all(height = .2) %>%
  padding(padding.top = .3,
          padding.bottom = .3) %>%
#  width(j = 6, width = 1) %>%
  set_caption("Estimert endring i trafikkmengde ved trafikkregistreringspunktene.")
```

\newline

I figuren nedenfor er spredningen i punktindeksene illustrert. Den horisontale grønne streken viser byindeksens samlede verdi for hele perioden 2017 - oktober 2020.

\newline

```{r point_graph, fig.width=8, fig.height=8}
all_point_info_index <- all_point_info %>% 
  dplyr::filter(!is.na(index)) 

ggplot2::ggplot() +
  geom_point(data = all_point_info_index, 
             aes(x = reorder(name, index), y = index, size = adt),
             color = "#ED9300", alpha = 0.6) +
  geom_hline(yintercept = index_all_years, color = "#58B02C") +
  geom_hline(yintercept = 0, color = "#000000") +
  xlab("") +
  ylab("Endring i trafikkmengde (%)") +
  ggtitle(label = "ÅDT og endring i trafikkmengde",
          subtitle = "Fra 2017 til april 2020") +
  coord_flip() +
  scale_size(name = "ÅDT") +
  geom_rect(aes(xmin = -Inf, xmax = Inf, 
                ymin = index_all_years_ci_lower, 
                ymax = index_all_years_ci_upper),
            alpha = 0.1, fill = "#008EC2") +
  theme_minimal() +
  theme(legend.position = "right",
        axis.text.y = element_text(size = 7)) +
  labs(caption = "Data: Statens vegvesen")
# TODO: Add explaining labels with ggforce?
```


## Endring per måned

Tabellen viser endring i trafikk per måned, sammenlignet med samme måned året før.

```{r monthly_city_index}
create_monthly_city_index_table(city_monthly)
# TODO: CI
```





