---
title: "Byindekser"
format: 
  html:
    css: svv.css
    number-sections: true
    toc: true
    toc-location: left
    toc-title: "Innhold"
    df-print: paged
    self-contained: true
crossref:
  fig-title: Figur
  tbl-title: Tabell
  title-delim: .
  fig-prefix: figur
  tbl-prefix: tabell
editor: source
knitr: 
  opts_chunk: 
    echo: false
---

```{r}
#| label: setup
#| include: false

base::Sys.setlocale(locale = "nb.utf8")
library(tidyverse)
library(flextable)
library(officer)

source("H:/Programmering/R/byindeks/indexpoints_tidying_functions.R")

flextable::set_flextable_defaults(
  font.size = 8,
  font.family = "Lucida Sans Unicode",
  padding.bottom = .2,
  padding.top = .4,
  decimal.mark = ",",
  big.mark = " ",
  na_str = ""
)

borderline <- officer::fp_border(color = "black", style = "solid", width = 1)

knitr::opts_chunk$set(
  echo = FALSE,
  warning = FALSE,
  message = FALSE,
  error = FALSE,
  cache = FALSE,
  dpi = 150,
  dev = "ragg_png",
  tab.topcaption = TRUE
)
```

```{r}
#| label: get

city_info <-
  bind_rows(
    readr::read_rds("data_indexpoints_tidy/byindeks_959.rds"),
    readr::read_rds("data_indexpoints_tidy/byindeks_8952.rds"),
    readr::read_rds("data_indexpoints_tidy/byindeks_952.rds"),
    readr::read_rds("data_indexpoints_tidy/byindeks_960.rds")
  )
  
```


Dette er en enkel samlerapport for alle byindeksene. For mer detaljer, se egen rapport for hvert byområde på [www.vegvesen.no/fag/trafikk/trafikkdata/indekser/byindeks](https://www.vegvesen.no/fag/trafikk/trafikkdata/indekser/byindeks).

Byindeksen er en vegtrafikkindeks for vegene i et definert byområde. Den estimerer endringen i trafikkmengde i prosent fra et år til det neste.

Datagrunnlaget for beregningene hentes fra trafikkregistreringspunkter i Statens vegvesens trafikkdatasystem. De utvalgte punktene utgjør et representativt utvalg trafikklenker for beregning av trafikkutviklingen. Metodikken går i korte trekk ut på å sammenligne timetrafikk, dato mot dato i kalendermånedene. Det må eksistere et minimum av godkjente timer for sammenligning.

Alle data er hentet fra [www.vegvesen.no/trafikkdata/](https://www.vegvesen.no/trafikkdata/). Timetrafikk med minst 95 % dekningsgrad inngår i beregningsgrunnlaget.

Det må tas forbehold om feil i datagrunnlaget. Enkelte trafikkregistreringspunkter er tidvis utelatt på grunn av feil på utstyr eller at de ligger på veger som er påvirket av vegarbeid o.l. Datagrunnlaget inkluderer likevel mange nok punkter til å få fram en generell trend i trafikkutviklingen.


# Trafikkutviklingen siden 2019
Kumulativ endring i trafikkmengde fra referanseår er vist i @tbl-from_2019 nedenfor.

```{r}
#| label: from_2019

city_index_direct <-
  city_info |> 
  dplyr::filter(
    index_type == "direct",
    year_base >= 2019,
    month == 12
  ) |> 
  dplyr::select(
    area_name,
    year_base,
    year,
    month,
    index_p,
    index_i,
    standard_error,
    n_trp
  )

osl <-
  city_index_direct |> 
  dplyr::filter(
    area_name == "Osloområdet"
  )

osl_19_21 <-
  calculate_two_year_index(osl)

osl_19_22 <-
  dplyr::bind_rows(
    osl_19_21,
    dplyr::slice(osl, 3)
  ) |> 
  calculate_two_year_index()

osl_chained <-
  osl |> 
  dplyr::filter(
    year == 2020
  ) |> 
  dplyr::bind_rows(
    osl_19_21,
    osl_19_22
  ) |> 
  dplyr::mutate(
    area_name = "Osloområdet"
  )

brg <-
  city_index_direct |> 
  dplyr::filter(
    area_name == "Bergensområdet"
  )

brg_19_21 <-
  calculate_two_year_index(brg)

brg_19_22 <-
  dplyr::bind_rows(
    brg_19_21,
    dplyr::slice(brg, 3)
  ) |> 
  calculate_two_year_index()

brg_chained <-
  brg |> 
  dplyr::filter(
    year == 2020
  ) |> 
  dplyr::bind_rows(
    brg_19_21,
    brg_19_22
  ) |> 
  dplyr::mutate(
    area_name = "Bergensområdet"
  )


nrj <-
  city_index_direct |> 
  dplyr::filter(
    area_name == "Nord-Jæren"
  )

nrj_19_21 <-
  calculate_two_year_index(nrj)

nrj_19_22 <-
  dplyr::bind_rows(
    nrj_19_21,
    dplyr::slice(nrj, 3)
  ) |> 
  calculate_two_year_index()

nrj_chained <-
  nrj |> 
  dplyr::filter(
    year == 2020
  ) |> 
  dplyr::bind_rows(
    nrj_19_21,
    nrj_19_22
  ) |> 
  dplyr::mutate(
    area_name = "Nord-Jæren"
  )


trd <-
  city_index_direct |> 
  dplyr::filter(
    area_name == "Trondheim"
  )

trd_19_21 <-
  calculate_two_year_index(trd)

trd_19_22 <-
  dplyr::bind_rows(
    trd_19_21,
    dplyr::slice(trd, 3)
  ) |> 
  calculate_two_year_index()

trd_chained <-
  trd |> 
  dplyr::filter(
    year == 2020
  ) |> 
  dplyr::bind_rows(
    trd_19_21,
    trd_19_22
  ) |> 
  dplyr::mutate(
    area_name = "Trondheim"
  )

index_19_22 <-
  dplyr::bind_rows(
    osl_chained,
    brg_chained,
    nrj_chained,
    trd_chained
  ) |> 
  dplyr::mutate(
    year_from_to = paste0(year_base, "-", year),
    ci_lower = round(index_p + stats::qt(0.025, n_trp) * standard_error, 1),
    ci_upper = round(index_p - stats::qt(0.025, n_trp) * standard_error, 1)
  )
```


```{r}
#| label: tbl-from_2019
#| tbl-cap: "Trafikkutviklingen siden 2019."
#| ft.arraystretch: 0.9

index_19_22 |> 
  dplyr::select(
    area_name,
    year_from_to,
    index_p,
    ci_lower,
    ci_upper
  ) |> 
  flextable() |> 
  colformat_double(j = 3:5, digits = 1) |> 
  set_header_labels(
    area_name = "Byområde", 
    year_from_to = "Sammenligningsår",
    index_p = "Index (%)",
    ci_lower = "KI nedre",
    ci_upper = "KI øvre"
  ) %>% 
  #align(i = 1, j = 3:8, align = "right", part = "header") %>%
  bold(part = "header") %>%
  fontsize(size = 9, part = "all") %>%
  font(fontname = "Lucida Sans Unicode", part = "all") %>%
  bg(bg = "#ED9300", part = "header") %>%
  border_remove() %>%
  hline_top(part = "header", border = borderline) %>%
  hline_bottom(part = "all", border = borderline) %>%
  height_all(height = .2) %>%
  padding(padding.top = .3,
          padding.bottom = .3) |> 
  flextable::footnote(
    i = 1,
    j = 4:5,
    value = flextable::as_paragraph(
      c("Konfidensintervall på 95 %-nivå.")
    ),
    ref_symbols = c("a"),
    part = "header"
  ) |> 
  flextable::fontsize(
    size = 8,
    part = "footer"
  )
```

```{r}
#| label: fig-from_2019
#| fig-cap: "Utvikling i trafikkmengde fra 2019 for lette kjøretøy."

start_year_values <-
  tibble::tibble(
    area_name = index_19_22$area_name |> unique(),
    year = 2019,
    index_100 = 100
  )

index_19_22 |> 
  dplyr::mutate(
    index_100 = index_i * 100
  ) |> 
  dplyr::select(
    area_name,
    year,
    index_100
  ) |> 
  dplyr::bind_rows(
    start_year_values
  ) |> 
  ggplot2::ggplot(aes(x = year, y = index_100, color = area_name)) +
  ggplot2::geom_line() +
  ggplot2::geom_point() +
  theme_bw() +
  theme(
    panel.grid.minor.x = element_blank(),
    axis.title.y = element_text(
      margin = margin(t = 0, r = 15, b = 0, l = 0)),
    axis.title.x = element_text(
      margin = margin(t = 15, r = 0, b = 0, l = 0))
  ) +
  scale_color_manual(values = c("Trondheim" = "#ed9300",
                                "Osloområdet" = "#008ec2",
                                "Bergensområdet" = "#444f55",
                                "Nord-Jæren" = "#58b02c"),
                     name = "") +
  labs(x = NULL, y = "Indeks for trafikkmengde",
       caption = "Data: Statens vegvesen, fylkeskommunene, kommunene") +
  ggtitle("Estimert endring i trafikkmengde (lette kjøretøy)",
          subtitle = "Trafikkmengden i 2019 er satt til 100")
```


# Trafikkutviklingen så langt i år
```{r}
#| label: tbl-so_far
#| tbl-cap: "Estimert endring i trafikkmengde hittil i år."
#| ft.arraystretch: 0.9

city_info |> 
  dplyr::filter(
    year == 2023,
    year_base == 2022,
    month == 4
  ) |> 
  dplyr::select(
    area_name,
    year_from_to,
    period,
    index_p,
    ci_lower,
    ci_upper
  ) |> 
  flextable() |> 
  colformat_double(j = 4:6, digits = 1) |> 
  set_header_labels(
    area_name = "Byområde", 
    year_from_to = "Sammenligningsår",
    period = "Periode",
    index_p = "Index (%)",
    ci_lower = "KI nedre",
    ci_upper = "KI øvre"
  ) %>% 
  #align(i = 1, j = 3:8, align = "right", part = "header") %>%
  bold(part = "header") %>%
  fontsize(size = 9, part = "all") %>%
  font(fontname = "Lucida Sans Unicode", part = "all") %>%
  bg(bg = "#ED9300", part = "header") %>%
  border_remove() %>%
  hline_top(part = "header", border = borderline) %>%
  hline_bottom(part = "all", border = borderline) %>%
  height_all(height = .2) %>%
  padding(padding.top = .3,
          padding.bottom = .3) |> 
  flextable::footnote(
    i = 1,
    j = 5:6,
    value = flextable::as_paragraph(
      c("Konfidensintervall på 95 %-nivå.")
    ),
    ref_symbols = c("a"),
    part = "header"
  ) |> 
  flextable::fontsize(
    size = 8,
    part = "footer"
  )
```

