---
#title: Byindekser - trafikkutvikling i byområder
output: 
  officedown::rdocx_document:
    reference_docx: svv_template.docx
    toc: true
    toc_depth: 2
    fig_caption: true
    fig_width: 7
    tables:
      style: Table
      layout: autofit
      width: 1.0
      caption:
        style: Tabelltekst
        pre: 'Tabell '
        sep: '. '
      conditional:
        first_row: true
        first_column: false
        last_row: false
        last_column: false
        no_hband: false
        no_vband: true
    plots:
      style: Normal
      align: center
      caption:
        style: Figurtekst
        pre: 'Figur '
        sep: '. '
    lists:
      ol.style: null
      ul.style: null
---

```{r setup, include = FALSE, echo = FALSE, warning=FALSE, message=FALSE}
# Packages are loaded through sourcing rmd_setup.R
source("rmd_setup.R")

# Traffic Data API calls to get points metadata and aadt
source("get_from_trafficdata_api.R")
source("split_road_system_reference.R")
source("get_from_nvdb_api.R")
```



```{r get_data, include=FALSE}
# Fetching published index from Traffic Data API
# TODO: include n_points, needed to calculate SE

# City numbers                Refyear Last update
# Bergen 8952                 2018    2021-8
# Buskerudbyen 1952           2016    2021-8
# Grenland 955                2016    2021-8
# Kristiansand og omegn 957   2016    2021-4
# Nedre Glomma 953            2016    2021-8
# Nord-Jæren 952              2017    2021-8
# Oslo 959                    2018    2021-8
# Trondheim 960               2019    2021-3
# Tromsø 961                  2016    2021-8


# Get n TRPs
n_brg <- 
  get_published_pointindex_for_months(8952, 2022, 6)[[1]] |> 
  base::length()

n_nja <- 
  get_published_pointindex_for_months(952, 2022, 6)[[1]] |> 
  base::length()

n_osl <- 
  get_published_pointindex_for_months(959, 2022, 6)[[1]] |> 
  base::length()

n_trps_possible <-
  tibble::tibble(
    area_name = c(
      "Bergensområdet",
      "Nord-Jæren",
      "Osloområdet"
    ),
    n_trp_max = c(
      n_brg,
      n_nja,
      n_osl
    )
  )

pointindices <- 
  dplyr::bind_rows(
    get_published_pointindex_for_months(8952, 2022, 6)[[2]],
    get_published_pointindex_for_months(952, 2022, 6)[[2]],
    get_published_pointindex_for_months(959, 2022, 6)[[2]]
  )

n_trps_actual <- 
  pointindices |> 
  dplyr::filter(
    period == "month",
    is_excluded == "FALSE",
    is_manually_excluded == "FALSE",
    !is.na(index_short)
  ) |> 
  dplyr::group_by(
    area_name,
    year,
    month
  ) |> 
  dplyr::summarise(
    n_trp_with_data = n(),
    .groups = "drop"
  ) |> 
  dplyr::left_join(
    n_trps_possible,
    by = "area_name"
  ) |> 
  dplyr::mutate(
    percentage = round(100 * n_trp_with_data / n_trp_max)
  )
# TODO: use this n...

base::write.csv2(
  n_trps_actual,
  file = "antall_punkter_med_data.csv",
  fileEncoding = "latin1"
)


city_indices <- dplyr::bind_rows(
  # Bergen
  # get_published_index(958, 2017, 12),
  # get_published_index(958, 2018, 12),
  # get_published_index(8952, 2019, 12),
  # get_published_index(8952, 2020, 12),
  # get_published_index(8952, 2021, 8)#,
  # Nord-Jæren
  #get_published_index(952, 2019, 12),
  #get_published_index(952, 2020, 12),
  #get_published_index(952, 2021, 8),
  # Oslo
  get_published_index(959, 2019, 12),
  get_published_index(959, 2020, 12),
  get_published_index(959, 2021, 12)
  ) 

city_indices_tidy <- city_indices %>% 
  dplyr::select(area_id = publishedAreaTrafficVolumeIndex.id, 
                area_name, road_category, length_range, year, month, period,
                index_p, index_i, standard_deviation) %>% 
  dplyr::mutate(length_range = dplyr::case_when(length_range == "[..,..)" ~ "alle",
                                                length_range == "[..,5.6)" ~ "lette",
                                                length_range == "[5.6,..)" ~ "tunge"),
                area_id = as.character(area_id)) %>% 
  dplyr::mutate(road_category = dplyr::case_when(
                  road_category == "FYLKESVEG" ~ "Fylkesveg",
                  road_category == "EUROPAVEG_RIKSVEG" ~ "Europa- og riksveg",
                  road_category == "EUROPAVEG_RIKSVEG_FYLKESVEG_KOMMUNALVEG" ~ "Europa-, riks- og fylkesveg"),
                area_id = dplyr::case_when(
                  area_id == "958" ~ "8952",
                  TRUE ~ area_id
                )) %>% 
  dplyr::filter(road_category == "Europa-, riks- og fylkesveg",
                period == "year_to_date") %>% 
  dplyr::select(-road_category, -period)

# The last name is the correct one
city_index_names <- city_indices_tidy %>% 
  dplyr::group_by(area_id) %>% 
  dplyr::filter(length_range == "alle") %>% 
  dplyr::slice_max(year) %>% 
  dplyr::select(area_id, area_name)

# Consistent names
city_indices_tidy_names <- city_indices_tidy %>% 
  dplyr::select(-area_name) %>% 
  dplyr::left_join(city_index_names, by = "area_id") %>% 
  dplyr::select(-area_id) %>% 
  dplyr::mutate(year_base = year - 1,
                variance = standard_deviation^2,
                n_points = NA,
                standard_error = NA)

# Including Trondheim with results in csv:
city_trd <-
    read.csv2(
      paste0("data_indexpoints_tidy/byindeks_960.csv")) %>% 
  dplyr::filter(year_from_to != "2019-2021") %>% 
  dplyr::select(-year_from_to)

# All cities
city_index_all <- dplyr::bind_rows(
  city_indices_tidy_names#,
  #city_trd
  )

# TODO: include last 36 month index?

city_index_cumulative_start <- city_index_all %>% 
  dplyr::select(area_name, length_range, year, index_i) %>% 
  dplyr::group_by(area_name, length_range) %>% 
  dplyr::slice_min(year) %>% 
  dplyr::mutate(year = year - 1,
                index_i = 1)

city_index_cumulative <- city_index_all %>% 
  dplyr::select(area_name, length_range, year, index_i) %>% 
  dplyr::bind_rows(city_index_cumulative_start) %>% 
  dplyr::ungroup() %>% 
  dplyr::arrange(area_name, length_range, year) %>% 
  tidyr::pivot_wider(names_from = year, names_prefix = "year_",
                     values_from = index_i) %>% 
  dplyr::mutate(
    # TODO: generalize? cumprod?
    #cum_year_2017 = year_2016 * year_2017,
    cum_year_2019 = year_2018 * year_2019,
    #cum_year_2018 = cum_year_2017 * year_2018,
    #cum_year_2019 = cum_year_2018 * year_2019,
    cum_year_2020 = cum_year_2019 * year_2020,
    cum_year_2021 = cum_year_2020 * year_2021
    # Add years here!
    ) %>% 
  dplyr::select(area_name, length_range,
                #cum_year_2016 = year_2016,
                cum_year_2018 = year_2018,
                starts_with("cum_year")) %>% 
  dplyr::mutate(across(where(is.numeric), ~ . * 100)) %>% 
  tidyr::pivot_longer(cols = starts_with("cum_year"), 
                      names_to = "year",
                      names_prefix = "cum_year_",
                      values_to = "index_ic") %>% 
  dplyr::mutate(year = as.numeric(year)) %>% 
  dplyr::ungroup()

# For Grethe Vikane, spesialbestilling
# library(writexl)
# chosen_cities_and_months <- index_2020_complete %>% 
#   dplyr::filter(period == "month",
#                 area_name %in% c("Bergensområdet",
#                                  "Nord-Jæren",
#                                  "Trondheim",
#                                  "Oslo og Viken"))
# 
# chosen_cities_year_to_date <- index_2020_complete %>% 
#   dplyr::filter(period == "year_to_date",
#                 month == 12,
#                 area_name %in% c("Bergensområdet",
#                                  "Nord-Jæren",
#                                  "Trondheim",
#                                  "Oslo og Viken"))
# 
# writexl::write_xlsx(list(hele_aaret = chosen_cities_year_to_date, 
#                          maanedlig = chosen_cities_and_months),
#                     path = "byindekser_2020_utvalgte.xlsx")

  # dplyr::mutate(# setting all years to same is a trick to get the plot facet correct
  #               month_object = lubridate::make_date(year = 2000, month = month),
  #               month_name_short = lubridate::month(month_object, label = TRUE)) %>% 


# Historic indices

```

# Byindekser
Dette er en enkel samlerapport for alle byindeksene. For mer detaljer, se egen rapport for hvert byområde på [www.vegvesen.no/fag/trafikk/trafikkdata/indekser/byindeks](https://www.vegvesen.no/fag/trafikk/trafikkdata/indekser/byindeks).

Byindeksen er en vegtrafikkindeks for vegene i et definert byområde. Den estimerer endringen i trafikkmengde i prosent fra et år til det neste.

Datagrunnlaget for beregningene hentes fra trafikkregistreringspunkter i Statens vegvesens trafikkdatasystem. De utvalgte punktene utgjør et representativt utvalg trafikklenker for beregning av trafikkutviklingen. Metodikken går i korte trekk ut på å sammenligne timetrafikk, dato mot dato i kalendermånedene. Det må eksistere et minimum av godkjente timer for sammenligning.

Alle data er hentet fra [www.vegvesen.no/trafikkdata/](https://www.vegvesen.no/trafikkdata/). Timetrafikk med minst 95 % dekningsgrad inngår i beregningsgrunnlaget.

Vi tar forbehold om feil i datagrunnlaget. Enkelte trafikkregistreringspunkter er tidvis utelatt på grunn av feil på utstyr eller at de ligger på veger som er påvirket av vegarbeid o.l. Datagrunnlaget inkluderer likevel mange nok punkter til å få fram en generell trend i trafikkutviklingen.


```{r wrangle}
# index_2020_wide <- index_2020 %>% 
#   dplyr::select(area_name, year, month, road_category, length_range, index = index_p, period) %>% 
#   dplyr::mutate(length_range = dplyr::case_when(length_range == "[..,..)" ~ "total",
#                                                 length_range == "[..,5.6)" ~ "short",
#                                                 length_range == "[5.6,..)" ~ "long")) %>% 
#   tidyr::pivot_wider(names_from = length_range, names_prefix = "index_",
#                      values_from = index) %>% 
#   dplyr::mutate(period = dplyr::case_when(period == "month" ~ "Måned",
#                                           period == "year_to_date" ~ "Hittil i år"),
#                 road_category = dplyr::case_when(
#                   road_category == "FYLKESVEG" ~ "Fylkesveg",
#                   road_category == "EUROPAVEG_RIKSVEG" ~ "Europa- og riksveg",
#                   road_category == "EUROPAVEG_RIKSVEG_FYLKESVEG_KOMMUNALVEG" ~ "Europa-, riks- og fylkesveg")) %>% 
#   dplyr::arrange(area_name, month, road_category, desc(period))
# 
# # For an SD report
# write.csv2(index_2020_wide, file = "sd/byindeks.csv",
#            row.names = F)
```


## Trafikkutviklingen siden referanseåret
Kumulativ endring i trafikkmengde fra referanseår er vist i tabellen nedenfor. Trafikkmengden i referanseåret er satt til 100. Dersom indeksen er 95, har trafikken gått ned med 5 % siden referanseåret.

```{r table}
# index_2020_complete %>%
#   dplyr::filter(period == "month") %>% 
#   dplyr::arrange(area_name, length_range, month) %>% 
#   select(area_name, month_name, year, length_range, index_p) %>%
#   tidyr::pivot_wider(names_from = length_range, values_from = index_p) %>% 
#   flextable() %>%
#   colformat_num(j = 3, big.mark ="", digits = 0) %>%
#   colformat_double(j = 4:6, digits = 1) %>%
#   set_header_labels(area_name = "Byområde", month_name = "Måned", year = "År") %>% 
#   align(i = 1, j = 3:6, align = "right", part = "header") %>%
#   bold(part = "header") %>%
#   fontsize(size = 9, part = "all") %>%
#   font(fontname = "Lucida Sans Unicode", part = "all") %>%
#   bg(bg = "#ED9300", part = "header") %>%
#   border_remove() %>%
#   hline_top(part = "header", border = borderline) %>%
#   hline_bottom(part = "all", border = borderline) %>%
#   #autofit() %>%
#   height_all(height = .2) %>%
#   padding(padding.top = .3,
#           padding.bottom = .3) %>%
#   set_caption("Estimert endring i trafikkmengde per kjøretøyklasse. Trafikken er sammenlignet per måned med samme måned året før.")

city_index_cumulative %>%
  tidyr::pivot_wider(names_from = year, values_from = index_ic) %>% 
  flextable() %>%
  #colformat_double(j = 3:8, digits = 0) %>%
  set_header_labels(area_name = "Byområde", length_range = "Kjøretøyklasse") %>% 
  #align(i = 1, j = 3:8, align = "right", part = "header") %>%
  bold(part = "header") %>%
  fontsize(size = 9, part = "all") %>%
  font(fontname = "Lucida Sans Unicode", part = "all") %>%
  bg(bg = "#ED9300", part = "header") %>%
  border_remove() %>%
  hline_top(part = "header", border = borderline) %>%
  hline_bottom(part = "all", border = borderline) %>%
  height_all(height = .2) %>%
  padding(padding.top = .3,
          padding.bottom = .3) %>%
  set_caption("Estimert endring i trafikkmengde fra referanseår (100).")
```


I figuren nedenfor sammenlignes utviklingen for lette og tunge kjøretøy i hvert byområde.

```{r city_facets, fig.height=6}
# TODO: faceting per length_range or city?
# index_2020_complete %>% 
#   dplyr::filter(period == "month") %>% 
#   ggplot2::ggplot(aes(x = month_object, y = index_p, color = length_range)) +
#   ggplot2::geom_line() +
#   ggplot2::geom_point() +
#   ggplot2::facet_grid(rows = vars(area_name)) +
#   theme_light() +
#   theme(axis.text.x = element_text(angle = 90),
#         panel.grid.minor.x = element_blank()) +
#   scale_x_date(breaks = scales::breaks_width("months"),
#                labels = scales::label_date("%b")) +
#   scale_color_manual(values = c("alle" = "#008ec2",
#                                 "lette" = "#ed9300",
#                                 "tunge" = "#444f55"),
#                      name = "Kjøretøyklasse") +
#   labs(x = NULL, y = "Endring i trafikkmengde (%) \n",
#        caption = "Data: Statens vegvesen og fylkeskommunene") +
#   ggtitle("Estimert endring i trafikkmengde",
#           subtitle = "Trafikkmengde i 2021 sammenlignet med 2020")

city_index_cumulative %>%
  ggplot2::ggplot(aes(x = year, y = index_ic, color = length_range)) +
  ggplot2::geom_line() +
  ggplot2::geom_point() +
  ggplot2::facet_grid(rows = vars(area_name),
                      labeller = label_wrap_gen()) +
  theme_bw() +
  theme(panel.grid.minor.x = element_blank(),
        strip.text.y = element_text(angle = 90)) +
  scale_color_manual(values = c("alle" = "#008ec2",
                                "lette" = "#ed9300",
                                "tunge" = "#444f55"),
                     name = "Kjøretøyklasse") +
  labs(x = NULL, y = "Endring i trafikkmengde (%) \n",
       caption = "Data: Statens vegvesen, fylkeskommunene, kommunene") +
  ggtitle("Estimert endring i trafikkmengde",
          subtitle = "Trafikkmengden i referanseåret er satt til 100")
```


I figuren nedenfor sammenlignes utviklingen for lette kjøretøy mellom alle byområdene.

```{r compare_cities_light}
city_index_cumulative %>%
  dplyr::filter(length_range == "lette") %>% 
  ggplot2::ggplot(aes(x = year, y = index_ic, color = area_name)) +
  ggplot2::geom_line() +
  ggplot2::geom_point() +
  theme_bw() +
  theme(panel.grid.minor.x = element_blank()) +
  scale_color_brewer(palette = "Set1",
                     name = "") +
  #scale_color_manual(values = c("alle" = "#008ec2",
  #                              "lette" = "#ed9300",
  #                              "tunge" = "#444f55"),
  #                   name = "Kjøretøyklasse") +
  labs(x = NULL, y = "Endring i trafikkmengde (%) \n",
       caption = "Data: Statens vegvesen, fylkeskommunene, kommunene") +
  ggtitle("Estimert endring i trafikkmengde (lette kjøretøy)",
          subtitle = "Trafikkmengden i referanseåret er satt til 100")
```



```{r year_to_date}
## Hittil i år
#Samlet endring i trafikkmengde i perioden fra januar til så langt i 2021, sammenlignet med samme periode i 2020.
# index_2020_complete %>%
#   dplyr::filter(period == "year_to_date") %>% 
#   dplyr::group_by(area_name) %>% 
#   dplyr::slice_max(month, n = 1) %>% 
#   dplyr::mutate(period = paste0("januar - ", month_name)) %>% 
#   select(area_name, period, year, length_range, index_p) %>%
#   tidyr::pivot_wider(names_from = length_range, values_from = index_p) %>% 
#   flextable() %>%
#   colformat_num(j = 3, big.mark ="", digits = 0) %>%
#   colformat_double(j = 4:6, digits = 1) %>%
#   set_header_labels(area_name = "Byområde", period = "Periode", year = "År") %>% 
#   align(i = 1, j = 3:6, align = "right", part = "header") %>%
#   bold(part = "header") %>%
#   fontsize(size = 9, part = "all") %>%
#   font(fontname = "Lucida Sans Unicode", part = "all") %>%
#   bg(bg = "#ED9300", part = "header") %>%
#   border_remove() %>%
#   hline_top(part = "header", border = borderline) %>%
#   hline_bottom(part = "all", border = borderline) %>%
#   height_all(height = .2) %>%
#   padding(padding.top = .3,
#           padding.bottom = .3) %>%
#   set_caption("Estimert endring i trafikkmengde per kjøretøyklasse. Trafikken er sammenlignet med samme periode året før.")
```

```{r year_to_date_plot}
# TODO: lollipop plot comparing each city, faceted by lenght_range
```


# Historisk trafikkutvikling i Noreg
Vegtrafikkindeksen er berekna kvart år sidan 1995, og tabellane nedan viser kumulativ trafikkutvikling for heile perioden. Tala er her berekna ved å setje basisåret til 100, og den prosentvise utviklinga vil ein då finne ved å trekkje frå 100.

<br>

```{r historic}
historic <- read.csv2("city_traffic_index_historic.csv") %>% 
  tibble::as_tibble()

# light
historic_l <- historic %>% 
  dplyr::filter(length_range == "lette",
                road_category == "ERFK") %>% 
  dplyr::mutate(index_i = 1 + (index_p / 100),
                cum_index_i = round(cumprod(index_i) * 100, digits = 1)
                ) %>% 
  dplyr::select(name, year, index_i)

historic_l_oslo <- historic_l %>% 
  dplyr::filter(name == "Osloområdet") %>% 
  dplyr::select(-name) %>% 
  dplyr::arrange(year) %>% 
  calculate_all_index_chain_combinations() %>% 
  dplyr::mutate(name = "Osloområdet")

historic_l_trd <- historic_l %>% 
  dplyr::filter(name == "Trondheim") %>% 
  dplyr::select(-name) %>% 
  dplyr::arrange(year) %>% 
  calculate_all_index_chain_combinations() %>% 
  dplyr::mutate(name = "Trondheim")

historic_l_brg <- historic_l %>% 
  dplyr::filter(name == "Bergensområdet") %>% 
  dplyr::select(-name) %>% 
  dplyr::arrange(year) %>% 
  calculate_all_index_chain_combinations() %>% 
  dplyr::mutate(name = "Bergensområdet")

historic_l_all <- 
  dplyr::bind_rows(
    historic_l_oslo,
    historic_l_trd,
    historic_l_brg
  ) %>% 
  dplyr::ungroup() %>% 
  dplyr::mutate(
    year = as.numeric(year)
  )

```

I figuren nedenfor sammenlignes utviklingen for lette kjøretøy mellom alle byområdene.

```{r compare_cities_light_2016}
historic_l_all %>%
  dplyr::select(name, year, index_ic = '2016') %>% 
  ggplot2::ggplot(aes(x = year, y = index_ic, color = name)) +
  ggplot2::geom_line() +
  ggplot2::geom_point() +
  theme_bw() +
  theme(
    panel.grid.minor.x = element_blank(),
    axis.title.y = element_text(
      margin = margin(t = 0, r = 15, b = 0, l = 0)),
    axis.title.x = element_text(
      margin = margin(t = 15, r = 0, b = 0, l = 0))
  ) +
  #scale_color_brewer(palette = "Set1",
  #                   name = "") +
  scale_color_manual(values = c("Trondheim" = "#ed9300",
                                "Osloområdet" = "#008ec2",
                                "Bergensområdet" = "#444f55"),
                     name = "") +
  labs(x = NULL, y = "Indeks for trafikkmengde (%)",
       caption = "Data: Statens vegvesen, fylkeskommunene, kommunene") +
  ggtitle("Estimert endring i trafikkmengde (lette kjøretøy)",
          subtitle = "Trafikkmengden i referanseåret er satt til 100")
```

```{r write}
historic_l_all %>% 
  writexl::write_xlsx(path = "byindeks_historisk.xlsx")
```






