---
title: "Byindekspunkter i Kristiansandområdet"
format: 
  html:
    css: svv.css
    number-sections: true
    toc: true
    toc-location: left
    toc-title: "Innhold"
    toc-expand: true
    df-print: paged
    self-contained: true
crossref:
  fig-title: Figur
  tbl-title: Tabell
  title-delim: .
  fig-prefix: figur
  tbl-prefix: tabell
editor: source
knitr: 
  opts_chunk: 
    echo: false
---


```{r}
#| label: setup
#| include: false
#| echo: false
#| warning: false
#| message: false
  
# Packages are loaded through sourcing rmd_setup.R
source("rmd_setup.R")
library(DT)
library(htmltools)
library(RColorBrewer)

palett_adt <-
 leaflet::colorNumeric(
   palette = "Greens",
   domain = NULL
  )
```


```{r}
#| label: data

trps_and_links <- readr::read_rds("chosen_links_krs_2023_2.rds")

# For map and table
trp_info <-
  trps_and_links |> 
  sf::st_drop_geometry()

# Links
links_info <-
  trps_and_links |>
  dplyr::select(
    -lat,
    -lon
  ) 

# link_colors <- 
#   colorRampPalette(
#     RColorBrewer::brewer.pal(5, "Set1")  
#   )(length(levels(links_info$final_status)))
#   
# link_color_status <-
#   leaflet::colorFactor(
#     palette = link_colors,
#     domain = levels(links_info$final_status)
#   )
# 
# # Divide into layers
# trp_info_possible <-
#   trp_info |> 
#   dplyr::filter(
#     final_status %in% c("Indeks 2016", "Mulig nytt")
#   )
# 
# trp_info_not_possible <-
#   trp_info |> 
#   dplyr::filter(
#     !(final_status %in% c("Indeks 2016", "Mulig nytt"))
#   )
# 
# links_info_possible <-
#   links_info |> 
#   dplyr::filter(
#     final_status %in% c("Indeks 2016", "Mulig nytt")
#   )
# 
# links_info_not_possible <-
#   links_info |> 
#   dplyr::filter(
#     !(final_status %in% c("Indeks 2016", "Mulig nytt"))
#   )
```

I kartet i @fig-map er aktuelle trafikkregistreringspunkt for ny byindeks for Kristiansand merket med sirkel. Trafikklenken som et punkt ligger på er merket med en linje, og denne viser hvilken del av vegnettet som punktet registrerer trafikken på. Kommunale veger har i skrivende stund ikke trafikklenker.

```{r}
#| label: fig-map
#| fig-cap: "Aktuelle trafikkregistreringspunkt i ny byindeks."

leaflet(
    trp_info,
    width = "100%",
    options = leafletOptions(
      crs = nvdb_crs,
      zoomControl = TRUE
    )
  ) |> 
  addTiles(
    urlTemplate = nvdb_map_url,
    attribution = nvdb_map_attribution
  ) |> 
  addCircleMarkers(
    data = trp_info,
    group = "Punkt",
    radius = 7,
    stroke = T,
    weight = 2,
    color = "#58b02c",
    opacity = 0.9,
    fill = T,
    fillColor = ~palett_adt(adt),
    fillOpacity = 0.8,
    label = ~trp_label
  ) |> 
  # addCircleMarkers(
  #   data = trp_info_not_possible,
  #   group = "Ikke aktuelle",
  #   radius = 6,
  #   stroke = T,
  #   weight = 2,
  #   color = "#58b02c",
  #   opacity = 0.8,
  #   fill = T,
  #   fillColor = ~palett_adt(adt),
  #   fillOpacity = 0.8,
  #   label = ~trp_label
  # ) |> 
  addPolylines(
    data = links_info,
    group = "Lenke",
    opacity = 0.6,
    #fillColor = ~palett_adt(adt),
    #color = ~link_color_status(final_status),
    highlightOptions = highlightOptions(
      bringToFront = TRUE,
      sendToBack = FALSE,
      color = "#000000",
      opacity = 0.6
      )
  ) |> 
  # addPolylines(
  #   data = links_info_not_possible,
  #   group = "Ikke aktuelle",
  #   opacity = 0.8,
  #   color = ~link_color_status(final_status),
  #   highlightOptions = highlightOptions(
  #     bringToFront = TRUE,
  #     sendToBack = FALSE,
  #     color = "#000000",
  #     opacity = 0.6
  #     )
  # ) |> 
  addLegend(
    "bottomright",
    pal = palett_adt,
    values = ~trp_info$adt,
    title = "ÅDT",
    opacity = 0.7,
    labFormat = labelFormat(big.mark = " ")
  ) |>
  # addLegend(
  #   "bottomleft",
  #   pal = link_color_status,
  #   values = ~links_info$final_status,
  #   title = "",
  #   opacity = 0.7
  # ) |> 
  addLayersControl(
    overlayGroups = c("Punkt", "Lenke"),
    options = layersControlOptions(collapsed = FALSE)
  )
```


I @tbl-trps vises hvilke punkt som er aktuelle å benytte fra 2023 og framover.
```{r}
#| label: tbl-trps
#| tbl-cap: "Mulige punkter."

trp_info |>
  dplyr::select(
    name, road_reference,
    #road_category_and_number,
    #municipality_name,
    adt#,
    #final_status
  ) |>
  DT::datatable(
    filter = "top",
    rownames = FALSE,
    colnames = c(
      "Punktnavn" = "name",
      "Vegreferanse" = "road_reference",
      #"Kommune" = "municipality_name",
      "ÅDT" = "adt"#,
      #"Opprinnelig/mulig" = "final_status"
    ),
    options = list(
      dom = "Blfrtip",
      pageLength = 15,
      autoWidth = TRUE)
  )
```

Trafikkregistreringspunkt som befinner seg i det aktuelle området, men som likevel ikke egner seg:

- Fv. 484 Festningsgata: har en del dårlige lengdemålinger.
- Fv. 496 Torsvik: mangler data fra store deler av 2023.
- Fv. 490 Østre ringvei: er uvanlig lav trafikk i 2023 grunnet arbeider i Marviksveien.
- E18 Timenes: for nærme E18 Hånes.
- E18 Haumyrheia: for nærme E18 Hånes (oppstart juni 2023)
- E18 Narvigbakken: for nærme E18 Hånes.
- E18 Prestebakken: for nærme E18 Baneheia.
- E39 Vesterbrua: for nærme E18 Baneheia.

For å unngå at gjennomgangstrafikk skal få innvirkning på byindeksresultatet er det nødvendig å begrense antall punkt på hovedtraseen langs E18/E39.