---
#title: Trafikkutvikling i byområder
output: 
  officedown::rdocx_document:
    reference_docx: svv_template.docx
    toc: true
    toc_depth: 2
    fig_caption: true
    fig_width: 7
    tables:
      style: Table
      layout: autofit
      width: 1.0
      caption:
        style: Tabelltekst
        pre: 'Tabell'
        sep: '. '
      conditional:
        first_row: true
        first_column: false
        last_row: false
        last_column: false
        no_hband: false
        no_vband: true
    plots:
      style: Normal
      align: center
      caption:
        style: Figurtekst
        pre: 'Figur '
        sep: '. '
    lists:
      ol.style: null
      ul.style: null
---

```{r setup, include = FALSE, echo = FALSE}
source("rmd_setup.R")
```



```{r get_data, include = FALSE}
# City numbers

# Bergen                 8952 (2018) 12 
# Nord-Jæren             952 (2017) 12
# Oslo                   959 (2018) 12

# Buskerudbyen          1952 (2016) 12
# Grenland               955 (2016) 12
# Kristiansand og omegn  957 (2016) 12
# Nedre Glomma           953 (2016) 12
# Tromsø                 961 (2016) 12

# Trondheim              960 (2019) 03

# Choose city number:
city_number <- 960

city_number_county_name <- 
  tibble::tibble(
    city_no = c(8952, 1952, 955, 957, 953, 952, 959, 960, 961),
    county_name = c("Vestland", "Viken", "Vestfold og Telemark", "Agder",
                    "Viken", "Rogaland", "Oslo kommune, Viken", "Trøndelag",
                    "Troms og Finnmark")
  )

county_name <- city_number_county_name %>% 
  dplyr::filter(city_no == city_number) %>% 
  dplyr::select(county_name) %>% 
  as.character()

caption_credit <- paste0("Data: Statens vegvesen, ",
                         county_name,
                         " fylkeskommune.")

road_lengths <- read_road_length_csv(
  paste0("road_lengths/road_lengths_", city_number, ".csv"))
  
all_point_info <- 
  read.csv2(
    paste0("data_indexpoints_tidy/indekspunkt_", city_number, ".csv"))

city_info <-
    read.csv2(
      paste0("data_indexpoints_tidy/byindeks_", city_number, ".csv")) %>% 
  dplyr::mutate(month_object = lubridate::make_date(year = year, month = month),
                month_name_short = lubridate::month(month_object, label = TRUE),
                period = paste0("jan-", month_name_short)) %>%
  dplyr::filter(length_range == "lette")
# TODO: implement lenght range index

city_monthly <- 
  read.csv2(
    paste0("data_indexpoints_tidy/byindeks_maanedlig_", city_number, ".csv")) %>% 
  dplyr::mutate(# setting all years to same is a trick to get the plot facet correct
                month_object = lubridate::make_date(year = 2000, month = month),
                month_name_short = lubridate::month(month_object, label = TRUE)) %>%
  dplyr::filter(length_range == "lette")

latest_month <- city_monthly %>% 
  dplyr::slice_max(year) %>% 
  dplyr::slice_max(month) %>% 
  dplyr::select(month_name) %>% 
  as.character() %>% 
  stringr::str_to_lower()


# city_36_month <- 
#   read.csv2(
#     paste0("data_indexpoints_tidy/byindeks_36_maaneder_", city_number, ".csv"))

# TODO: change to three year rolling when available?
city_info_all_years <- city_info %>% 
  #dplyr::filter(year_from_to == "2016-2021")
  #dplyr::filter(year_from_to == "2017-2021")
  #dplyr::filter(year_from_to == "2018-2021")
  dplyr::filter(year_from_to == "2019-2021")

base_year <- "2019"
last_year <- "2021"

index_all_years <- round(city_info_all_years$index_p, digits = 1)

# TODO: state SE in text?
# TODO: remove all use of CI
# index_all_years_ci_lower <- 
#   round(city_info_all_years$index_p - 
#           city_info_all_years$confidence_width, digits = 1)
# index_all_years_ci_upper <- 
#   round(city_info_all_years$index_p + 
#           city_info_all_years$confidence_width, digits = 1)
# 
# index_all_years_se <- 
#   round(city_info_all_years$standard_error, digits = 1)


# Linking to child files
intro_file <- paste0("intro_", city_number, ".Rmd")
traffic_file <- paste0("trafikkforhold_", city_number, ".Rmd")


# Start Kristisand
# Egen variant for KRS kommune, dvs. gamle kommunen før den ble 
# slått sammen med Songdalen og Søgne

# city_info_kommune <-
#   read.csv2("data_indexpoints_tidy/byindeks_956.csv")
#  
# city_monthly_kommune <- 
#   read.csv2("data_indexpoints_tidy/byindeks_maanedlig_956.csv") %>% 
#   dplyr::mutate(# setting all years to same is a trick to get the plot facet correct
#                 month_object = lubridate::make_date(year = 2000, month = month),
#                 month_name_short = lubridate::month(month_object, label = TRUE))
# 
# city_36_month_kommune <- 
#   read.csv2("data_indexpoints_tidy/byindeks_36_maaneder_956.csv")
# Slutt Kristisand
```

<br>

**Tabelliste**
```{r list_of_tables}
officer::block_toc(style = "Tabelltekst")
```

<br>

**Figurliste**
```{r list_of_figures}
officer::block_toc(style = "Figurtekst")
```

```{r child = 'formaal.Rmd'}
```

## Områdeavgrensing og vegnett
```{r child = intro_file}
```

Veglengder fordelt på vegkategori for gjeldende område er oppsummert i tabellen nedenfor.

<br>

```{r road_length_sum}
road_lengths %>% create_city_road_length_table()

# Kristiansand
#road_lengths %>% create_municipality_road_length_table()
```

<br>

```{r child = 'vegnett.Rmd'}
```


## Byindekspunktene

Trafikkregistreringspunktene som inngår i byindeksen er listet opp i følgende tabell. Årsdøgntrafikk (ÅDT) er oppgitt for lette biler (målt til kortere enn 5,6 m).

<br>

```{r point_table}
create_point_table(all_point_info,
                   "Trafikkregistreringspunktene som inngår i byindeksen.")
```

<br>

`r officer::fpar("", officer::run_pagebreak())`

Kartet nedenfor viser plasseringen av trafikkregistreringspunktene. 

<!-- TRD -->
Punktet Meådalen på Ev 14 mellom Stjørdal og Meråker er utelatt fra kartvisningen.

<br>

```{r map_trp, dpi=100, fig.width=6, fig.height=7, fig.cap="Trafikkregistreringspunktene og årsdøgntrafikk."}
#create_point_adt_map(all_point_info)
all_point_info %>% 
  dplyr::filter(trp_id != "18672V578623") %>% # avoid map being too zoomed out
  create_point_adt_map_trondheim()
```



# Endring i trafikkmengde

Nullvekstmålet skal måles ved at trafikkutviklingen vurderes på et treårs glidende snitt, jf. brev fra Samferdselsdepartementet til de fire største byområdene datert 11.12.2019. Måloppnåelsen gjelder fremdeles avtaleperioden sett under ett. Det skal være netto nullvekst i perioden.

Endring i trafikkmengde er beregnet for hver måned mellom to påfølgende år, med januar i året etter referanseåret som første månedsindeks. Glidende tre års indeks bruker de siste 36 månedsindeksene som grunnlag.


## Endring i glidende treårsperiode

Først når månedsindeks er beregnet gjennom tre år eller lenger, kan det beregnes en glidende treårsindeks. Den vil så oppdateres månedlig.

<br>

```{r city_table_36}
#create_city_36_index_table(city_36_month)
# TODO: SD
```

<!-- Kristiansand
Tilsvarende for gamle Kristiansand kommune.

```{r city_table_36_kommune}
#create_city_36_index_table(city_36_month_kommune)
# TODO: CI
```

<!-- Kristiansand -->


## Endring per år
Endring i trafikkmengde er også beregnet for hele kalenderår. Tabellen nedenfor viser byindeksen for hvert år, samt for hele perioden.

<br>
<br>

```{r city_table}
create_city_index_table_sd(city_info)
```

<!-- Kristiansand
<br>
```{r city_table_kommune}
#create_city_index_table_sd(city_info_kommune) %>% 
#  set_caption("Estimert endring i trafikkmengde i gamle Kristiansand kommune.",
#                autonum = table_numbers,
#                style = "Tabelltekst")
```
<!-- Kristiansand -->

<br>

**Byindeksen estimerer endringen i trafikkmengden for lette kjøretøy fra 
`r base_year` til `r latest_month` `r last_year` til å være 
`r stringr::str_replace(as.character(index_all_years), "\\.", ",")` %.**


<!--
For Buskerudbyen --


<br>

### Trafikken på Ev 18
Til sammenligning viser tabellen nedenfor endringen i trafikkmengden på Ev 18 i samme periode.

<br>
```{r e18_buskerudbyen}
read.csv2("data_indexpoints_tidy/buskerudbyen_e18_punktindekser.csv") %>% 
    select(name, road_reference, year, index_short) %>%
    flextable() %>%
    colformat_int(j = "year", big.mark = "") %>%
    colformat_double(j = "index_short", digits = 1) %>%
    set_header_labels(name = "Navn",
                      road_reference = "Vegreferanse",
     #                 adt = "ÅDT",
                      year = "År",
                      index_short = "Endring i \n trafikkmengde (%)") %>%
    #align(i = 1, j = 4, align = "center", part = "header") %>%
    bold(part = "header") %>%
    fontsize(size = 9, part = "all") %>%
    font(fontname = "Lucida Sans Unicode", part = "all") %>%
    bg(bg = "#ED9300", part = "header") %>%
    border_remove() %>%
    hline_top(part = "header", border = borderline) %>%
    hline_bottom(part = "all", border = borderline) %>%
    autofit() %>%
    height_all(height = .2) %>%
    padding(padding.top = .3,
            padding.bottom = .3) %>%
    set_caption("Endring i trafikkmengde på Ev 18.",
                autonum = table_numbers,
                style = "Tabelltekst")


```

!-- Stopp buskerudbyen her -->

```{r all_point_info_long}
all_point_info_long <- all_point_info %>%
  dplyr::select(name, road_category_and_number, starts_with("index")) %>%
  tidyr::pivot_longer(starts_with("index"),
                      names_to = "period",
                      values_to = "index_value") %>%
  dplyr::mutate(year = case_when(#period == "index" ~ "2016-2020",
                                 #period == "index" ~ "2017-2020",
                                 #period == "index" ~ "2018-2020",
                                 period == "index" ~ "2019-2021",
                                 #period == "index_17" ~ "2016-2017",
                                 #period == "index_18" ~ "2017-2018",
                                 #period == "index_19" ~ "2018-2019",
                                 period == "index_2020" ~ "2019-2020",
                                 period == "index_2021" ~ "2020-2021"),
                year = factor(year, levels = c("2016-2021",
                                               "2017-2021",
                                               "2018-2021",
                                               "2019-2021",
                                               "2020-2021",
                                               "2019-2020",
                                               "2018-2019",
                                               "2017-2018",
                                               "2016-2017"
                                               ),
                                ordered = TRUE)) #%>%
  #dplyr::filter(year != "2016-2020")
  #dplyr::filter(year != "2017-2020")
  #dplyr::filter(year != "2018-2020")
  #dplyr::filter(year != "2016-2020")
```

`r officer::fpar("", officer::run_pagebreak())`

Nedenfor vises en graf over byindeksene for hver periode, sammen med alle punktindeksene.

<br>
<br>


```{r plot_city_index, fig.width=6, fig.height=5, fig.cap="Estimert endring i trafikkmengde for lette kjøretøy per år."}
set.seed(123)
city_info_each_one_year_and_total <- city_info %>% 
  #dplyr::filter(year_from_to != "2016-2020") #%>% 
  #dplyr::filter(year_from_to != "2017-2020") #%>% 
  #dplyr::filter(year_from_to != "2018-2020") #%>% 
  #dplyr::filter(year_from_to != "2019-2020")
  dplyr::filter(year_from_to != "2019-2021")
  

ggplot() +
  geom_jitter(data = all_point_info_long,
              aes(year, index_value),
              color = "#ED9300", size = 2, alpha = 0.25, width = 0.1) +
  geom_hline(yintercept = 0, alpha = 0.3) +
  geom_segment(data = city_info_each_one_year_and_total,
               aes(x = year_from_to, xend = year_from_to,
                   y = 0, yend = index_p),
               color = "#ED9300", size = 0.6, alpha = 0.9) +
  geom_point(data = city_info_each_one_year_and_total,
             aes(year_from_to, index_p),
             color = "#444F55", size = 5, alpha = 0.9) +
  coord_flip() +
  theme_minimal() +
  labs(x = NULL, y = "\n Endring i trafikkmengde (%) \n",
       caption = caption_credit) +
  ggtitle("Estimert endring i trafikkmengde for lette kjøretøy",
          subtitle = "Byindeksen (store prikker) og punktene (små prikker)")
```

`r officer::fpar("", officer::run_pagebreak())`

Tabellen nedenfor angir endring i trafikk ved byindekspunktene. Manglende tall skyldes at punktet har for dårlig med data eller er ekskludert fra datagrunnlaget for å unngå skjevhet i utvalget.

<br>

```{r point_index_table_2016}
# index_column_names <- all_point_info %>%
#   select(starts_with("index")) %>%
#   names()
# 
# all_point_info %>%
#   select(name, road_category_and_number, starts_with("index")) %>%
#   flextable() %>%
#   colformat_double(j = index_column_names,
#                    digits = 1) %>%
#   set_header_labels(name = "Navn",
#                     road_category_and_number = "Veg",
#                     index_17 = "Endring i trafikkmengde (%)") %>%
#   add_header_row(values = c("", "",
#                             "2016", "2017", "2018",
#                             "2019", "2016"), top = F) %>%
#   add_header_row(values = c("", "",
#                             "-2017", "-2018", "-2019",
#                             "-2020", "-2020"), top = F) %>%
#   merge_at(i = 1, j = 3:7, part = "header") %>%
#   align(i = 1, j = 3, align = "center", part = "header") %>%
#   align(i = 2, j = 3:7, align = "right", part = "header") %>%
#   align(i = 3, j = 3:7, align = "right", part = "header") %>%
#   bold(part = "header") %>%
#   fontsize(size = 9, part = "all") %>%
#   font(fontname = "Lucida Sans Unicode", part = "all") %>%
#   bg(bg = "#ED9300", part = "header") %>%
#   border_remove() %>%
#   hline_top(part = "header", border = borderline) %>%
#   hline_bottom(part = "all", border = borderline) %>%
#   autofit() %>%
#   height_all(height = .2) %>%
#   padding(padding.top = .3,
#           padding.bottom = .3) %>%
#   width(j = 3, width = 1) %>%
#   set_caption("Estimert endring i trafikkmengde ved trafikkregistreringspunktene.",
#                autonum = table_numbers,
#                style = "Tabelltekst")
```

```{r point_index_table_2017}
# index_column_names <- all_point_info %>%
#   select(starts_with("index")) %>%
#   names()
# 
# all_point_info %>%
#   select(name, road_category_and_number, starts_with("index")) %>%
#   flextable() %>%
#   colformat_double(j = index_column_names,
#                 digits = 1) %>%
#   set_header_labels(name = "Navn",
#                     road_category_and_number = "Veg",
#                     index_18 = "Endring i trafikkmengde (%)") %>%
#   add_header_row(values = c("", "",
#                             "2017", "2018",
#                             "2019", "2017"), top = F) %>%
#   add_header_row(values = c("", "",
#                             "-2018", "-2019",
#                             "-2020", "-2020"), top = F) %>%
#   merge_at(i = 1, j = 3:6, part = "header") %>%
#   align(i = 1, j = 3, align = "center", part = "header") %>%
#   align(i = 2, j = 3:6, align = "right", part = "header") %>%
#   align(i = 3, j = 3:6, align = "right", part = "header") %>%
#   bold(part = "header") %>%
#   fontsize(size = 9, part = "all") %>%
#   font(fontname = "Lucida Sans Unicode", part = "all") %>%
#   bg(bg = "#ED9300", part = "header") %>%
#   border_remove() %>%
#   hline_top(part = "header", border = borderline) %>%
#   hline_bottom(part = "all", border = borderline) %>%
#   autofit() %>%
#   height_all(height = .2) %>%
#   padding(padding.top = .3,
#           padding.bottom = .3) %>%
# #  width(j = 6, width = 1) %>%
#   set_caption("Estimert endring i trafikkmengde for lette kjøretøy ved trafikkregistreringspunktene.",
#               autonum = table_numbers,
#               style = "Tabelltekst")
```

```{r point_index_table_2018}
# index_column_names <- all_point_info %>%
#   select(starts_with("index")) %>%
#   names()
# 
# all_point_info %>%
#   select(name, road_category_and_number, starts_with("index")) %>%
#   flextable() %>%
#   colformat_double(j = index_column_names,
#                 digits = 1) %>%
#   set_header_labels(name = "Navn",
#                     road_category_and_number = "Veg",
#                     index_19 = "Endring i trafikkmengde (%)") %>%
#   add_header_row(values = c("", "",
#                             "2018",
#                             "2019", "2018"), top = F) %>%
#   add_header_row(values = c("", "",
#                             "-2019",
#                             "-2020", "-2020"), top = F) %>%
#   merge_at(i = 1, j = 3:5, part = "header") %>%
#   align(i = 1, j = 3, align = "center", part = "header") %>%
#   align(i = 2, j = 3:5, align = "right", part = "header") %>%
#   align(i = 3, j = 3:5, align = "right", part = "header") %>%
#   bold(part = "header") %>%
#   fontsize(size = 9, part = "all") %>%
#   font(fontname = "Lucida Sans Unicode", part = "all") %>%
#   bg(bg = "#ED9300", part = "header") %>%
#   border_remove() %>%
#   hline_top(part = "header", border = borderline) %>%
#   hline_bottom(part = "all", border = borderline) %>%
#   autofit() %>%
#   height_all(height = .2) %>%
#   padding(padding.top = .3,
#           padding.bottom = .3) %>%
# #  width(j = 6, width = 1) %>%
#   set_caption("Estimert endring i trafikkmengde for lette kjøretøy ved trafikkregistreringspunktene.",
#               autonum = table_numbers,
#               style = "Tabelltekst")
```

```{r point_index_table_2019}
index_column_names <- all_point_info %>%
  select(starts_with("index")) %>%
  #select(-index_20) %>%
  names()

all_point_info %>%
  select(name, road_category_and_number, starts_with("index")) %>%
  #select(-index_20) %>%
  flextable() %>%
  colformat_double(j = index_column_names,
                digits = 1) %>%
  set_header_labels(name = "Navn",
                    road_category_and_number = "Veg",
                    index_2020 = "Endring i \n trafikkmengde (%)") %>%
  add_header_row(values = c("", "",
                            #"2017", "2018",
                            "2019", "2020"
                            ), top = F) %>%
  add_header_row(values = c("", "",
                            #"-2018", "-2019",
                            "-2020", "-2021"
                            ), top = F) %>%
  merge_at(i = 1, j = 3:4, part = "header") %>%
  align(i = 1:3, j = 3, align = "center", part = "header") %>%
  #align(i = 2, j = 3, align = "right", part = "header") %>%
  #align(i = 3, j = 3, align = "right", part = "header") %>%
  bold(part = "header") %>%
  fontsize(size = 9, part = "all") %>%
  font(fontname = "Lucida Sans Unicode", part = "all") %>%
  bg(bg = "#ED9300", part = "header") %>%
  border_remove() %>%
  hline_top(part = "header", border = borderline) %>%
  hline_bottom(part = "all", border = borderline) %>%
  autofit() %>%
  height_all(height = .2) %>%
  padding(padding.top = .3,
          padding.bottom = .3) %>%
  width(j = 3, width = 1) %>%
  set_caption("Estimert endring i trafikkmengde ved trafikkregistreringspunktene.",
              autonum = table_numbers,
             style = "Tabelltekst")
```

<!--
`r officer::fpar("", officer::run_pagebreak())`

I figuren nedenfor er spredningen i punktindeksene illustrert. Den vertikale grønne streken viser byindeksens samlede verdi for hele perioden 2019 - `r latest_month` 2020.

<br>

```{r point_graph, fig.width=6, fig.height=7, fig.cap="ÅDT og endring i trafikkmengde per trafikkregistreringspunkt."}
# TODO: a plot per year
# all_point_info_index <- all_point_info %>% 
#   dplyr::filter(!is.na(index)) 
# 
# subtitle_here <- paste0("Fra 2019 til ", latest_month, " 2020")
# 
# ggplot2::ggplot() +
#   geom_point(data = all_point_info_index, 
#              aes(x = reorder(name, index), y = index, size = adt),
#              color = "#ED9300", alpha = 0.6) +
#   geom_hline(yintercept = index_all_years, color = "#58B02C") +
#   geom_hline(yintercept = 0, color = "#000000") +
#   xlab("") +
#   ylab("Endring i trafikkmengde (%) \n") +
#   ggtitle(label = "ÅDT og endring i trafikkmengde",
#           subtitle = subtitle_here) +
#   coord_flip() +
#   scale_size(name = "ÅDT") +
#   geom_rect(aes(xmin = -Inf, xmax = Inf, 
#                 ymin = index_all_years_ci_lower, 
#                 ymax = index_all_years_ci_upper),
#             alpha = 0.1, fill = "#008EC2") +
#   theme_minimal() +
#   theme(legend.position = "bottom",
#         axis.text.y = element_text(size = 7)) +
#   labs(caption = caption_credit)
# TODO: Add explaining labels with ggforce?
```


-->

<br>

### Spesielle trafikkforhold
Trafikkregistreringspunktene som benyttes i byindeksen dekker kun en andel av det aktuelle vegnettet. Derfor kan det oppstå omfordeling av trafikk i vegnettet som bare delvis fanges opp i datagrunnlaget. Et typisk eksempel er en veg som stenges i en lengre periode i forbindelse med vegarbeid, og som fører til at all trafikken som normalt kjører der må benytte andre veger i området. Da har vi to ulike scenarioer:

1. Den totale trafikkmengden i området er fortsatt den samme, siden omkringliggende vegnett har kapasitet til å føre den omdirigerte trafikken, samt at omkjøringen ikke tar så mye lengre tid at turetterspørselen går ned.
2. Den totale trafikkmengden i området går ned som følge av manglende kapasitet i omkringliggende vegnett, eventuelt at omkjøringsruter blir for lange, og med det tidkrevende, som gjør turetterspørselen lavere.

Formålet med en byindeks er å estimere en generell trend i trafikkutviklingen over tid. Byindeksen skal derfor ikke få et endringsbidrag fra stengingen i scenario 1, mens den skal få det i scenario 2. Med full informasjon om trafikken på alle deler av vegnettet, ville byindeksen uten videre ha fanget opp dette. Men siden byindekspunktene bare har data fra deler av vegnettet, må det tas hensyn til det i utvalget av punkter som bidrar til indeksen til enhver tid.

Er det et byindekspunkt på en stengt veg, er det ikke alltid tilfelle at all den omfordelte trafikken fanges opp i andre byindekspunkt. Dette er avhengig av vegnettets struktur omkring den stengte vegen og fordeling av byindekspunktene der. Nedgangen i punktet på stengt veg veies derfor ikke alltid opp av tilsvarende økning i andre punkter, og det er derfor punkt på stengt veg i noen tilfeller tas ut av datagrunnlaget. Da må eventuelle andre punkt som får økning som følge av stengingen også tas ut.

Trafikkregistreringspunkter må derfor ses i sammenheng med langvarige hendelser på vegnettet som medfører omkjøringsruter.

Ved innføring eller fjerning av bomring, tilføring eller fjerning av bomstasjoner, samt endring av bomtakster, vil trafikken påvirkes. Trafikkregistreringspunkter som påvirkes av dette blir ikke tatt ut av datagrunnlaget så lenge de fanger opp trafikkfordelingen på veger som både får økt og redusert trafikk som følge av dette.


### Trafikale følger av tiltak mot koronaviruspandemien
Fra mars 2020 er trafikken i stor grad påvirket av tiltak mot spredningen av det nye koronaviruset. Trafikken varierer i takt med de til enhver tid gjeldende tiltak. Enkelte tiltak har ført til nedgang i trafikken, som utstrakt bruk av hjemmekontor og færre arrangementer der folk møtes fysisk. Oppfordringen om å unngå å benytte kollektivtrafikk dersom mulig, har gjerne bidratt til å øke personbiltrafikken noe, men totalt sett har tiltakene stort sett ført til mindre biltrafikk.


```{r child = traffic_file}
```

`r officer::fpar("", officer::run_pagebreak())`

## Endring per måned

Figuren nedenfor viser endring i trafikk per måned, sammenlignet med samme måned året før.

<br>

```{r monthly_city_index, fig.width=6, fig.height=5, fig.cap="Estimert endring i trafikkmengde per måned."}
#create_monthly_city_index_table(city_monthly)

city_monthly %>%
    ggplot2::ggplot(aes(x = month_object, y = index_p)) +
    ggplot2::geom_line() +
    ggplot2::geom_point() +
    ggplot2::facet_grid(rows = vars(year)) +
    theme_light() +
    theme(axis.text.x = element_text(angle = 90),
          panel.grid.minor.x = element_blank(),
          #legend.position = "bottom"
          ) +
    scale_x_date(breaks = scales::breaks_width("months"),
                 labels = scales::label_date("%b")) +
    labs(x = NULL, y = "Endring i trafikkmengde (%) \n",
         caption = caption_credit) +
    ggtitle("Estimert endring i trafikkmengde per måned, lette kjøretøy",
            subtitle = "Trafikkmengde sammenlignet med samme måned året før")
```

<!-- Kristiansand
```{r monthly_city_index_kommune, fig.width=6, fig.height=5, fig.cap="Estimert endring i trafikkmengde per måned i gamle Kristiansand kommune."}

#city_monthly_kommune %>%
#    ggplot2::ggplot(aes(x = month_object, y = index_p)) +
#    ggplot2::geom_line() +
#    ggplot2::geom_point() +
#    ggplot2::facet_grid(rows = vars(year)) +
#    theme_light() +
#    theme(axis.text.x = element_text(angle = 90),
#          panel.grid.minor.x = element_blank(),
#          #legend.position = "bottom"
#          ) +
#    scale_x_date(breaks = scales::breaks_width("months"),
#                 labels = scales::label_date("%b")) +
#    labs(x = NULL, y = "Endring i trafikkmengde (%) \n",
#         caption = caption_credit) +
#    ggtitle("Estimert endring i trafikkmengde per måned, lette kjøretøy",
#            subtitle = "Trafikkmengde sammenlignet med samme måned året før")
```
<!-- Kristiansand -->



