---
#title: Trafikkutvikling i byområder
output: 
  officedown::rdocx_document:
    reference_docx: svv_notatmal_4.docx
    toc: true
    toc_depth: 2
    fig_caption: true
    fig_width: 7
    tables:
      style: Table
      layout: autofit
      width: 1.0
      caption:
        style: Tabelltekst
        pre: 'Tabell'
        sep: '. '
      conditional:
        first_row: true
        first_column: false
        last_row: false
        last_column: false
        no_hband: false
        no_vband: true
    plots:
      style: Normal
      align: center
      caption:
        style: Figurtekst
        pre: 'Figur '
        sep: '. '
    lists:
      ol.style: null
      ul.style: null
---

```{r setup, include = FALSE, echo = FALSE}
source("rmd_setup.R")
```



```{r get_data, include = FALSE}
# City numbers
# Bergen 958
# Buskerudbyen 1952
# Grenland 955
# Kristiansand og omegn 957
# Nedre Glomma 953
# Nord-Jæren 952
# Oslo 959
# Trondheim 960
# Tromsø 961

city_number_county_name <- 
  tibble::tibble(
    city_no = c(958, 1952, 955, 957, 953, 952, 959, 960, 961),
    county_name = c("Vestland", "Viken", "Vestfold og Telemark", "Agder",
                    "Viken", "Rogaland", "Oslo kommune, Viken", "Trøndelag",
                    "Troms og Finnmark")
  )

city_number <- 959

county_name <- city_number_county_name %>% 
  dplyr::filter(city_no == city_number) %>% 
  dplyr::select(county_name) %>% 
  as.character()

caption_credit <- paste0("Data: Statens vegvesen, ",
                         county_name,
                         " fylkeskommune.")

road_lengths <- read_road_length_csv(
  paste0("road_lengths/road_lengths_", city_number, ".csv"))
  
all_point_info <- 
  read.csv2(
    paste0("data_indexpoints_tidy/indekspunkt_", city_number, ".csv"))

# Oslo
all_point_info_old <- 
  read.csv2("data_indexpoints_tidy/indekspunkt_959_2017.csv")

city_info <-
    read.csv2(
      paste0("data_indexpoints_tidy/byindeks_", city_number, ".csv"))

city_monthly <- 
  read.csv2(
    paste0("data_indexpoints_tidy/byindeks_maanedlig_", city_number, ".csv"))

latest_month <- max(city_monthly$month_object) %>% 
  lubridate::month(label = TRUE, abbr = FALSE)

#city_36_month <- 
#  read.csv2("data_indexpoints_tidy/byindeks_36_maaneder_bergen_2017.csv")

# TODO: change to three year rolling when available
city_info_all_years <- city_info %>% 
  #dplyr::filter(year_from_to == "2017-2020")
  # Oslo ->
  dplyr::filter(year_from_to == "2019-2020")

index_all_years <- round(city_info_all_years$index_p, digits = 1)
index_all_years_ci_lower <- 
  round(city_info_all_years$index_p - 
          city_info_all_years$confidence_width, digits = 1)
index_all_years_ci_upper <- 
  round(city_info_all_years$index_p + 
          city_info_all_years$confidence_width, digits = 1)
```

<br>

**Figurliste**
```{r list_of_figures}
block_toc(style = "Figurtekst")
```

```{r child = 'formaal.Rmd'}
```

## Områdeavgrensing og vegnett
```{r child = 'intro_959.Rmd'}
```

Veglengder fordelt på vegkatori for gjeldende område er oppsummert i tabellen nedenfor.
<br>

```{r road_length_sum}
road_lengths %>% create_city_road_length_table()
```

<br>

```{r child = 'vegnett.Rmd'}
```


## Byindekspunktene
Trafikkregistreringspunktene som inngår i byindeksen er listet opp i følgende tabell.
<br><br>

```{r point_table_old}
# Oslo
create_point_table(all_point_info_old,
                   "Trafikkregistreringspunktene som inngikk i byindeksen 2017-2019. ÅDT er oppgitt for lette biler (målt til kortere enn 5,6 m), og gjelder for det første året i avtaleperioden med god datakvalitet.")
```

<br>
```{r point_table}
create_point_table(all_point_info,
                   "Trafikkregistreringspunktene som inngår i byindeksen. ÅDT er oppgitt for lette biler (målt til kortere enn 5,6 m), og gjelder for det første året i avtaleperioden med god datakvalitet.")
```

<br>

```{r pagebreak_1}
officer::fpar("", officer::run_pagebreak())
```

Kartet nedenfor viser plasseringen av trafikkregistreringspunktene.
<br>

```{r map_trp_old, fig.width=6, fig.height=7, fig.cap="Trafikkregistreringspunktene og årsdøgntrafikk for tidligere punkter."}
create_point_adt_map(all_point_info_old)
```

<br>

```{r map_trp, fig.width=6, fig.height=7, fig.cap="Trafikkregistreringspunktene og årsdøgntrafikk."}
create_point_adt_map(all_point_info)
```



# Endring i trafikkmengde

Nullvekstmålet skal måles ved at trafikkutviklingen vurderes på et treårs glidende snitt, jf. brev fra Samferdselsdepartementet til de fire største byområdene datert 11.12.2019. Måloppnåelsen gjelder fremdeles avtaleperioden sett under ett. Det skal være netto nullvekst i perioden.

Endring i trafikkmengde er beregnet for hver måned mellom to påfølgende år, med januar i året etter referanseåret som første månedsindeks. Glidende tre års indeks bruker de siste 36 månedsindeks som grunnlag.


## Endring i glidende treårsperiode

Først når månedsindeks er beregnet gjennom tre år eller lenger, kan det beregnes en glidende treårsindeks. Den vil så oppdateres månedlig. Den første treårsindeksen vil inkludere månedsindeksene fra og med januar 2018 til og med desember 2020.

```{r city_table_36}
#create_city_36_index_table(city_36_month)
# TODO: CI
```


## Endring per år
Endring i trafikkmengde er også beregnet for hele kalenderår. Tabellen nedenfor viser byindeksen for hvert år, samt for hele perioden.
<br>
<br>

```{r city_table}
create_city_index_table(city_info)
```

<br>

**Byindeksen estimerer endringen i trafikkmengden fra 
2019 til `r latest_month` 2020 til å være 
`r stringr::str_replace(as.character(index_all_years), "\\.", ",")` %.**
Usikkerheten knyttet til byindeksen gjenspeiles i et 95 % konfidensintervall som er fra
`r stringr::str_replace(as.character(index_all_years_ci_lower), "\\.", ",")` % til
`r stringr::str_replace(as.character(index_all_years_ci_upper), "\\.", ",")` %.

```{r all_point_info_long}
# Oslo HERE
all_point_info_long <- all_point_info %>% 
  dplyr::select(name, road_category_and_number, starts_with("index")) %>% 
  tidyr::pivot_longer(starts_with("index"), 
                      names_to = "period", 
                      values_to = "index_value") %>% 
  dplyr::mutate(year = case_when(period == "index" ~ "2017-2020",
                                 #period == "index_17" ~ "2016-2017",
                                 period == "index_18" ~ "2017-2018",
                                 period == "index_19" ~ "2018-2019",
                                 period == "index_20" ~ "2019-2020"),
                year = factor(year, levels = c("2017-2020",
                                               "2019-2020",
                                               "2018-2019",
                                               "2017-2018"#,
                                               #"2016-2017"
                                               ),
                                ordered = TRUE))

# Oslo
all_point_info_long_new <- all_point_info %>%
  dplyr::select(name, road_category_and_number, starts_with("index")) %>%
  tidyr::pivot_longer(starts_with("index"),
                      names_to = "period",
                      values_to = "index_value") %>%
  # Because it's only one year, remove duplicate
  dplyr::filter(period != "index_20") %>%
  dplyr::mutate(year = case_when(period == "index" ~ "2019-2020"#,
                                 #period == "index_17" ~ "2016-2017",
                                 #period == "index_18" ~ "2017-2018",
                                 #period == "index_19" ~ "2018-2019",
                                 #period == "index_20" ~ "2019-2020"
                                 ),
                year = factor(year, levels = c("2017-2019",
                                               "2019-2020",
                                               "2018-2019",
                                               "2017-2018"
                                               #"2016-2017"
                                               ),
                                ordered = TRUE))

all_point_info_long_old <- all_point_info_old %>% 
  dplyr::select(name, road_category_and_number, starts_with("index")) %>% 
  tidyr::pivot_longer(starts_with("index"), 
                      names_to = "period", 
                      values_to = "index_value") %>% 
  dplyr::mutate(year = case_when(period == "index" ~ "2017-2019",
                                 #period == "index_17" ~ "2016-2017",
                                 period == "index_18" ~ "2017-2018",
                                 period == "index_19" ~ "2018-2019"#,
                                 #period == "index_20" ~ "2019-2020"
                                 ),
                year = factor(year, levels = c("2017-2019",
                                               "2019-2020",
                                               "2018-2019",
                                               "2017-2018"#,
                                               #"2016-2017"
                                               ),
                                ordered = TRUE))

all_point_info_long <- dplyr::bind_rows(all_point_info_long_new,
                                        all_point_info_long_old) %>% 
  dplyr::filter(year != "2017-2019")
```

```{r pagebreak_6}
officer::fpar("", officer::run_pagebreak())
# `r officer::run_pagebreak()`
```

Nedenfor vises en graf over byindeksene for hver periode, sammen med alle punktindeksene.
<br>
<br>


```{r plot_city_index, fig.width=6, fig.height=5, fig.cap="Estimert endring i trafikkmengde per år."}
set.seed(123)
city_info_each_one_year_and_total <- city_info %>% 
  #dplyr::filter(year_from_to != "2019-2020") %>% 
  # Oslo
  dplyr::filter(year_from_to != "2017-2020")

ggplot() +
  geom_jitter(data = all_point_info_long,
              aes(year, index_value),
              color = "#ED9300", size = 2, alpha = 0.25, width = 0.1) +
  geom_hline(yintercept = 0, alpha = 0.3) +
  geom_segment(data = city_info_each_one_year_and_total,
               aes(x = year_from_to, xend = year_from_to,
                   y = 0, yend = index_p),
               color = "#ED9300", size = 0.6, alpha = 0.9) +
  geom_point(data = city_info_each_one_year_and_total,
             aes(year_from_to, index_p),
             color = "#444F55", size = 5, alpha = 0.9) +
  coord_flip() +
  theme_minimal() +
  labs(x = NULL, y = "\n Endring i trafikkmengde (%) \n",
       caption = caption_credit) +
  ggtitle("Estimert endring i trafikkmengde",
          subtitle = "Byindeksen (store prikker) og punktene (små prikker)")
```

```{r pagebreak_2}
officer::fpar("", officer::run_pagebreak())
```


Kartet nedenfor viser endringen i byindekspunktene fra referanseåret 2019 til og med `r latest_month` 2020.

```{r map_trp_index, fig.width=6, fig.height=7, fig.cap="Trafikkregistreringspunktene og endring i trafikkmengde."}
create_pointindex_map(all_point_info)
```

```{r pagebreak_3}
officer::fpar("", officer::run_pagebreak())
```

Tabellen nedenfor angir endring i trafikk ved byindekspunktene.


<br>

```{r point_index_table}
# index_column_names <- all_point_info %>% 
#   select(starts_with("index")) %>% 
#   names()
# 
# all_point_info %>%
#   select(name, road_category_and_number, starts_with("index")) %>%
#   flextable() %>%
#   colformat_num(j = index_column_names,
#                 digits = 1) %>%
#   set_header_labels(name = "Navn",
#                     road_category_and_number = "Veg",
#                     index_18 = "Endring i trafikkmengde (%)") %>%
#   add_header_row(values = c("", "",
#                             "2017", "2018",
#                             "2019", "2017"), top = F) %>%
#   add_header_row(values = c("", "",
#                             "-2018", "-2019",
#                             "-2020", "-2020"), top = F) %>%
#   merge_at(i = 1, j = 3:6, part = "header") %>%
#   align(i = 1, j = 3, align = "center", part = "header") %>%
#   align(i = 2, j = 3:6, align = "right", part = "header") %>%
#   align(i = 3, j = 3:6, align = "right", part = "header") %>%
#   bold(part = "header") %>%
#   fontsize(size = 9, part = "all") %>%
#   font(fontname = "Lucida Sans Unicode", part = "all") %>%
#   bg(bg = "#ED9300", part = "header") %>%
#   border_remove() %>%
#   hline_top(part = "header", border = borderline) %>%
#   hline_bottom(part = "all", border = borderline) %>%
#   autofit() %>%
#   height_all(height = .2) %>%
#   padding(padding.top = .3,
#           padding.bottom = .3) %>%
# #  width(j = 6, width = 1) %>%
#   set_caption("Estimert endring i trafikkmengde ved trafikkregistreringspunktene.")
```


```{r point_index_table_oslo}
index_column_names <- all_point_info %>% 
  select(starts_with("index")) %>% 
  select(-index_20) %>% 
  names()

all_point_info %>%
  select(name, road_category_and_number, starts_with("index")) %>%
  select(-index_20) %>% 
  flextable() %>%
  colformat_num(j = index_column_names,
                digits = 1) %>%
  set_header_labels(name = "Navn",
                    road_category_and_number = "Veg",
                    index = "Endring i trafikkmengde (%)") %>%
  add_header_row(values = c("", "",
                            #"2016", "2017", "2018",
                            "2019"#, "2016"
                            ), top = F) %>%
  add_header_row(values = c("", "",
                            #"-2017", "-2018", "-2019",
                            "-2020"#, "-2020"
                            ), top = F) %>%
  #merge_at(i = 1, j = 3:7, part = "header") %>%
  align(i = 1:3, j = 3, align = "center", part = "header") %>%
  #align(i = 2, j = 3, align = "right", part = "header") %>%
  #align(i = 3, j = 3, align = "right", part = "header") %>%
  bold(part = "header") %>%
  fontsize(size = 9, part = "all") %>%
  font(fontname = "Lucida Sans Unicode", part = "all") %>%
  bg(bg = "#ED9300", part = "header") %>%
  border_remove() %>%
  hline_top(part = "header", border = borderline) %>%
  hline_bottom(part = "all", border = borderline) %>%
  autofit() %>%
  height_all(height = .2) %>%
  padding(padding.top = .3,
          padding.bottom = .3) %>%
  width(j = 3, width = 1) %>%
  set_caption("Estimert endring i trafikkmengde ved trafikkregistreringspunktene.")
```

```{r pagebreak_4}
officer::fpar("", officer::run_pagebreak())
```

I figuren nedenfor er spredningen i punktindeksene illustrert. Den horisontale grønne streken viser byindeksens samlede verdi for hele perioden 2019 - `r latest_month` 2020.

<br>

```{r point_graph, fig.width=6, fig.height=7, fig.cap="ÅDT og endring i trafikkmengde per trafikkregistreringspunkt."}
all_point_info_index <- all_point_info %>% 
  dplyr::filter(!is.na(index)) 

subtitle_here <- paste0("Fra 2019 til ", latest_month, " 2020")

ggplot2::ggplot() +
  geom_point(data = all_point_info_index, 
             aes(x = reorder(name, index), y = index, size = adt),
             color = "#ED9300", alpha = 0.6) +
  geom_hline(yintercept = index_all_years, color = "#58B02C") +
  geom_hline(yintercept = 0, color = "#000000") +
  xlab("") +
  ylab("Endring i trafikkmengde (%) \n") +
  ggtitle(label = "ÅDT og endring i trafikkmengde",
          subtitle = subtitle_here) +
  coord_flip() +
  scale_size(name = "ÅDT") +
  geom_rect(aes(xmin = -Inf, xmax = Inf, 
                ymin = index_all_years_ci_lower, 
                ymax = index_all_years_ci_upper),
            alpha = 0.1, fill = "#008EC2") +
  theme_minimal() +
  theme(legend.position = "bottom",
        axis.text.y = element_text(size = 7)) +
  labs(caption = caption_credit)
# TODO: Add explaining labels with ggforce?
```

<br>

### Spesielle trafikkforhold
```{r child = 'trafikkforhold_959.Rmd'}
```

```{r pagebreak_5}
officer::fpar("", officer::run_pagebreak())
```

## Endring per måned

Tabellen viser endring i trafikk per måned, sammenlignet med samme måned året før.

<br>

```{r monthly_city_index}
create_monthly_city_index_table(city_monthly)
# TODO: CI
```





