---
format: 
  pdf:
    toc: true
    number-sections: true
    toc-title: Innhold
    mainfont: "Arial"
    include-in-header:
      text: |
        \newfontfamily\sectionfont[Color=ed9300]{Arial}
        \newfontfamily\subsectionfont[Color=444f55]{Arial}
        \newfontfamily\subsubsectionfont[Color=ed9300]{Arial}
        \addtokomafont{section}{\sectionfont}
        \addtokomafont{subsection}{\subsectionfont}
        \addtokomafont{subsubsection}{\subsubsectionfont}
        \usepackage[font=small,textfont=it,labelsep=period]{caption}
crossref: 
  tbl-title: "Tabell"
  lot-title: "Tabeller"
  tbl-prefix: ""
  fig-title: "Figur"
  lof-title: "Figurer"
  fig-prefix: ""
  title-delim: "."
  sec-prefix: "kapittel"
---

```{r}
#| label: setup
#| include: false
#| echo: false

source("rmd_setup.R")
```

```{r}
#| label: get_data
#| include: false

# City numbers

# Buskerudbyen          1952 2016
# Grenland               955 2016
# Nord-Jæren             952 2017
# Bergen                8952 2018
# Oslo                   959 2018
# Trondheim              960 2019
# Tromsø 2022          16952 2022
# Kristiansand         19953 2023
# Nedre Glomma 2023    18952 2023
# Bodø                 19954 2024
# Ålesund              20952 2024 
# Haugesund            19955 2024


# Choose city number:
city_number <- 1952

## Meta info
city_number_county_name <- 
  tibble::tribble(
    ~ city_no, ~county_name,
    8952,  "Vestland", 
    1952,  "Buskerud", 
    955,   "Telemark", 
    957,   "Agder",
    19953, "Agder",
    953,   "Østfold",
    18952, "Østfold",
    952,   "Rogaland", 
    959,   "Oslo kommune, Akershus", 
    960,   "Trøndelag",
    961,   "Troms",
    16952, "Troms",
    19954, "Nordland",
    20952, "Møre og Romsdal",
    19955, "Vestland"
  )


county_name <- 
  city_number_county_name |> 
  dplyr::filter(city_no == city_number) |> 
  dplyr::select(county_name) |> 
  as.character()

caption_credit <- paste0("Data: Statens vegvesen, ", county_name, " fylkeskommune.")

if(!(city_number %in% c(19954, 20952, 19955))) {
  road_lengths <- read_road_length_csv(paste0("road_lengths/road_lengths_", city_number, ".csv"))
}
  
all_point_info <- 
  readr::read_rds(
    file = paste0(
      "index_trp_metadata/trp_", city_number, ".rds"
    )
  ) |> 
  dplyr::mutate(year_aadt = as.character(year_aadt))


## Yearly index
city_info <- readr::read_rds(paste0("data_indexpoints_tidy/byindeks_", city_number, ".rds")) 

if(city_number == 960) {
  city_info <- city_info |> dplyr::filter(length_range == "lette")
}

latest_month <- 
  city_info |> 
  dplyr::slice_max(
    year,
    with_ties = FALSE
  ) |> 
  dplyr::select(month) |> 
  dplyr::mutate(
    month = lubridate::month(
      month,
      label = TRUE,
      abbr = FALSE
      )
  ) |> 
  purrr::pluck(1)

base_year <- min(city_info$year_base)
last_year <- max(city_info$year)

latest_complete_year <- 
  city_info |> 
  dplyr::filter(
    index_type == "direct",
    month == 12
  ) |> 
  dplyr::slice_max(year) |> 
  dplyr::slice_min(year_base)

# from_base_year_to_last_year <- paste0(base_year, "-", last_year)
# 
# city_info_all_years <- 
#   city_info %>% 
#   dplyr::filter(year_from_to == from_base_year_to_last_year)
#   
# index_all_years <- round(city_info_all_years$index_p, digits = 1)
# 
# chained_index_ci_lower <-
#   round(
#     city_info_all_years$index_p - 1.96 * city_info_all_years$standard_error,
#     digits = 1
#   )
# 
# chained_index_ci_upper <-
#   round(
#     city_info_all_years$index_p + 1.96 * city_info_all_years$standard_error,
#     digits = 1
#   )


## Rolling index
any_rolling <- nrow(latest_complete_year) > 0
  
if(any_rolling) {

rolling_indices <-
  readr::read_rds(
    paste0("data_indexpoints_tidy/rolling_indices_", city_number, ".rds")
  )

rolling_indices_long <-
  rolling_indices |> 
  dplyr::bind_rows()

any_36 <-
  rolling_indices_long |> 
  dplyr::filter(
    window == "36_months"
  ) |> 
  base::nrow() > 0
  
}else{
  any_36 <- FALSE
}

if(any_36) {
  city_36_month <- rolling_indices[[3]]
  
  latest_36_index <-
    city_36_month |> 
    dplyr::slice_max(month_object) |> 
    dplyr::select(
      index_p,
      n_trp,
      standard_error_p,
      ci_lower,
      ci_upper
    )
  
  # latest_36_index_adjective <-
  #   dplyr::if_else(
  #     latest_36_index$index_p > 0,
  #     "større",
  #     "mindre"
  #   )
  
  latest_36_index_weak <-
    dplyr::if_else(
      latest_36_index$index_p >= -1 & latest_36_index$index_p < 0 | latest_36_index$index_p <= 1 & latest_36_index$index_p > 0,
      "svak",
      ""
    )
  
  latest_36_index_adjective <-
    dplyr::case_when(
      latest_36_index$index_p > 0 ~ "økning",
      latest_36_index$index_p < 0 ~ "nedgang",
      latest_36_index$index_p == 0 ~ "endring"
    )

  latest_36_sentence <-
    paste(
      latest_36_index_weak,
      latest_36_index_adjective,
      "på",
      sprintf("%.1f", abs(latest_36_index$index_p)),
      "%"
    ) |> 
    stringr::str_replace("\\.", ",")
  
  latest_36_n_trp <- latest_36_index$n_trp

  # latest_36_change_sentence <-
  #   paste(
  #     "blitt",
  #     sprintf("%.1f", abs(latest_36_index$index_p)),
  #     "%",
  #     latest_36_index_adjective
  #   ) |> 
  #   stringr::str_replace("\\.", ",")
  # 
  # latest_36_sentence <-
  #   dplyr::if_else(
  #     round(latest_36_index$index_p, 1) == 0,
  #     "uendret",
  #     latest_36_change_sentence
  #   )
  
  latest_36_ci_conclusion <-
    dplyr::case_when(
      latest_36_index$ci_lower < 0 & latest_36_index$ci_upper > 0 ~ 
        "Når denne regnemåten legges til grunn kan man ikke si helt sikkert om trafikken har økt eller ikke sammenlignet med referanseåret, men den ligger omtrent på samme nivå.",
      #men tendensen her tyder på en økning.",
      latest_36_index$ci_lower >= 0 ~ 
        "Trafikken har økt sammenlignet med referanseåret.",
      latest_36_index$ci_upper <= 0 ~ 
        "Trafikken har gått ned sammenlignet med referanseåret"
    )
  
  tbl_cap_all_36 <-
    paste0(
      "Antall punkt som oppgis er hvor mange av de ",
      nrow(all_point_info),
      " byindekspunktene som har bidratt med data i det aktuelle tidsintervallet."
    )
}

## Linking to child files
intro_file <- paste0("city_report_files/intro_", city_number, ".Rmd")
traffic_file <- paste0("city_report_files/trafikkforhold_", city_number, ".Rmd")

# Does the index period encompass 2020-2022 pandemic?
if(city_number %in% c(16952, 18952, 19953, 19954, 20952, 19955)) {
  pandemic_rolling_index_file <- "city_report_files/pandemic_rolling_index_empty.Rmd"
}else{
  pandemic_rolling_index_file <- "city_report_files/pandemic_rolling_index_text.Rmd"
}

if(city_number %in% c(16952, 18952, 19953, 19954, 20952, 19955)) {
  pandemic_traffic_file <- "city_report_files/pandemic_rolling_index_empty.Rmd"
}else{
  pandemic_traffic_file <- "city_report_files/pandemic_traffic_text.Rmd"
}

if(any_36) {
  rolling_36_file <- "city_report_files/rolling_36.Rmd"
}else{
  rolling_36_file <- ""
}

if(any_rolling) {
  rolling_12_24_file <- "city_report_files/rolling_12_24.Rmd"
  yearly_change_text_file <- "city_report_files/yearly_change_text.Rmd"
}else{
  rolling_12_24_file <- ""
  yearly_change_text_file <- ""
}

if(city_number == 952) {
  nord_jaeren_remark_file <- "city_report_files/nord_jaeren_remark.Rmd"
}else{
  nord_jaeren_remark_file <- ""
}

if(city_number == 957) {
  gamle_krs_kommune_file <- "city_report_files/gamle_krs_kommune.Rmd"
}else{
  gamle_krs_kommune_file <- ""
}

# if(city_number == 959) {
#   sub_area_rolling_file <- "city_report_files/sub_area_rolling.Rmd"
# }else{
#   sub_area_rolling_file <- ""
# }


# Buskerudbyen
if(city_number == 1952) {
  map_zoomed <- paste0("city_report_files/map_zoomed_", city_number, ".Rmd")
  buskerudbyen_e18 <- "city_report_files/buskerudbyen_e18.Rmd"
}else{
  map_zoomed <- ""
  buskerudbyen_e18 <- ""
}

# Kristiansand
# Egen variant for Kristiansand kommune, dvs. gamle kommunen før den ble slått sammen med Songdalen og Søgne
if(city_number == 957) {
  
  city_info_kommune <-
    readr::read_rds(
      paste0("data_indexpoints_tidy/byindeks_956.rds")
    ) |>
    dplyr::mutate(
      month_name_short = lubridate::month(month, label = TRUE),
      period = paste0("jan-", month_name_short)
    )
  
  tbl_cap_all_36_kommune <-
    paste0(
      "Antall punkt som oppgis er hvor mange av de ",
      "22",
      " byindekspunktene som har bidratt med data i det aktuelle tidsintervallet."
    )
  
  rolling_indices_kommune <-
    readr::read_rds(
      paste0("data_indexpoints_tidy/rolling_indices_956.rds")
    )
  
  rolling_indices_long_kommune <-
    rolling_indices_kommune |>
    dplyr::bind_rows()
  
  city_36_month_kommune <-
    rolling_indices_kommune[[3]]
}
```

{{< pagebreak >}}

\listoftables

\listoffigures

{{< pagebreak >}}

{{< include city_report_files/_purpose.Rmd >}}

## Områdeavgrensing og byindekspunkt
{{< include city_report_files/_intro.Rmd >}}

Som utgangspunkt er det de `r nrow(all_point_info)` trafikkregistreringspunktene vist i tabell @tbl-trp som inngår i byindeksen. Årsdøgntrafikk (ÅDT) er her oppgitt for lette kjøretøy (målt til kortere enn 5,6 m). Mer data fra de enkelte trafikkregistreringspunktene kan utforskes på [trafikkdata.no](http:://trafikkdata.no).

NB! I beregning av ÅDT-verdiene er det ikke tatt hensyn til eventuelle strukturelle endringer i vegnettet på samme måte som dette kan føre til eksluderinger i indeksberegningene. Endring i summert ÅDT for flere punkt kan derfor ikke ukritisk benyttes som mål på endring i trafikkmengde for området.

```{r}
#| label: tbl-trp
#| tbl-cap: "Trafikkregistreringspunkt i byindeksen."
#| ft.arraystretch: 1

if(city_number == 960) {
  all_point_info |> 
    create_point_table_trd_2() |>
    flextable::footnote(
      i = 1,
      j = 2,
      value = flextable::as_paragraph(
        c("B er bomstasjon, T er trafikkregistreringspunkt.")
      ),
      ref_symbols = c("a"),
      part = "header"
    ) |>
    flextable::fontsize(
      size = 8,
      part = "footer"
    )
}else{
  all_point_info |> create_point_table()  
}
```

{{< pagebreak >}}

Kartet i figur @fig-map_trp viser plasseringen av trafikkregistreringspunktene i avtaleområdet. 

```{r}
#| label: fig-map_trp
#| fig-cap: "Kart som viser trafikkregistreringspunkt og årsdøgntrafikk."
#| fig-scap: "Kart som viser trafikkregistreringspunkt og årsdøgntrafikk."

# TRD
# Punktet Meådalen på E14 mellom Stjørdal og Meråker er utelatt fra kartvisningen.

if(city_number == 960) {
  all_point_info |>
   dplyr::filter(trp_id != "18672V578623") |> # avoid map being too zoomed out
   create_point_adt_map_trondheim()
}else{
  all_point_info |>
    create_point_adt_map()
}
```

<!-- Buskerudbyen zoomed map -->
{{< include city_report_files/_map_zoomed.Rmd >}}

{{< pagebreak >}}


# Endring i trafikkmengde
Nullvekstmålet skal måles ved at trafikkutviklingen vurderes på et treårs glidende gjennomsnitt, jf. brev fra Samferdselsdepartementet til de fire største byområdene datert 11.12.2019. Måloppnåelsen gjelder avtaleperioden sett under ett, som betyr at det er trafikknivået i referanseåret `r base_year` det skal sammenlignes med. Det skal være netto nullvekst i perioden.


## Endring i glidende treårsperiode
Tre års glidende indeks blir beregnet ved å ta et gjennomsnitt av trafikknivået de siste tre årene for så å sammenligne dette med trafikknivået i referanseåret. For hvert av trafikkregistreringspunktene som inngår i byindeksen benyttes gjennomsnittlig døgntrafikk. For at denne treårs glidende indeksen skal kunne oppdateres månedlig, benyttes gjennomsnittlig døgntrafikk per måned, kjent som månedsdøgntrafikk (MDT).

Det er i perioder bortfall av data som skyldes nedetid på registreringsutstyr eller ensidig påvirkning av større trafikkomlegginger. Et krav om at alle 36 måneder i treårsperioden skal ha data for et trafikkregistreringspunkt, er så strengt at få punkter oppfyller det. For å sikre at flere punkter bidrar med data til beregningen, er det derfor satt krav om at hvert punkt har minst 10 måneder i enhver 12-månedersperiode, samt minst 2 av hver kalendermåned i treårsperioden.

Trafikkmengden som registreres på et trafikkregistreringspunkt representerer en vegstrekning i byområdet. Denne vegstrekningen er avgrenset av kryss i hver ende, og har langs hele sin lengde det samme antall passerende kjøretøy i løpet av et døgn. En slik vegstrekning kalles en trafikklenke. Vegnettet i et byområde består av et antall trafikklenker som alle har ulik trafikkmengde. For at en byindeks skal kunne sammenligne trafikken over tid, må de samme trafikkregistreringspunktene inngå i både treårsperioden og referanseåret.

En ulempe med denne metodikken er at utvalget av trafikkregistreringspunkter begrenses til de som hadde gode nok data i referanseåret.

En treårs glidende indeks er tilgjengelig fra og med det er gått tre år etter referanseåret. 

{{< include city_report_files/_rolling_36.Rmd >}}

{{< include city_report_files/_pandemic_remark_rolling_index.Rmd >}}

{{< pagebreak >}}

{{< include city_report_files/_rolling_12_24.Rmd >}}


## Endring per år
Endring i trafikkmengde er også beregnet for hele kalenderår. I stedet for et tre års glidende gjennomsnitt beregnes en indeks mellom to påfølgende år. For hvert trafikkregistreringspunkt sammenlignes da registrert trafikk dato for dato og time for time.

Indekstall som gjelder for lengre perioder enn to påfølgende år er beregnet som en kjedet indeks av de årlige indeksene.^[En kjedet indeks er en multiplikasjon av indekser på desimalform hvor en indeks på 1 tilsvarer ingen endring.]

Tabell @tbl-city_index viser den årlige indeksen, samt en prosentvis endring sammenlignet med referanseåret i form av kjedet indeks.


```{r}
#| label: tbl-city_index
#| tbl-cap: "Årlig indeks og kjedet årlig indeks."
#| ft.arraystretch: 0.9

# {{< include city_report_files/_sub_area_rolling.Rmd >}}

# TODO: line plot of chained index
# TODO: split into two versions: one for whole years, one for so far this year (only relevant in intermediate reports)

city_info |>
  dplyr::filter(
    !(index_type == "chained" & month != 12)
  ) |>
  create_city_index_table_ci()
```

{{< include city_report_files/_yearly_change_text.Rmd >}}

<!-- Spesialtekst for Nord-Jæren -->
{{< include city_report_files/_nord_jaeren_remark.Rmd >}}

<!-- Gamle Kristiansand kommune -->
{{< include city_report_files/_gamle_krs_kommune.Rmd >}}

<!-- For Buskerudbyen -->
{{< include city_report_files/_buskerudbyen_e18.Rmd >}}



```{r}
#| label: fig-plot_city_point_index
#| fig-cap: "Estimert endring i trafikkmengde for lette kjøretøy per år."

# Figur @fig-plot_city_point_index viser den årlige spredningen i punktindeksene sammenlignet med byindeksen samme år.
# knitr::opts_chunk$set(
#   dpi = 300
#   )
# 
# set.seed(123)
# 
# city_info_each_one_year <- 
#   city_info %>%
#   dplyr::mutate(year_diff = year - year_base) %>% 
#   dplyr::filter(year_diff == 1)
# 
# ggplot() +
#   geom_jitter(
#     data = all_point_info_long,
#     aes(year, index_value),
#     color = "#ED9300", size = 2, alpha = 0.25, width = 0.1
#   ) +
#   geom_hline(yintercept = 0, alpha = 0.3) +
#   geom_segment(
#     data = city_info_each_one_year,
#     aes(
#       x = year_from_to, 
#       xend = year_from_to,
#       y = 0, 
#       yend = index_p
#     ),
#     color = "#ED9300", 
#     linewidth = 0.6, 
#     alpha = 0.9
#   ) +
#   geom_point(
#     data = city_info_each_one_year,
#     aes(year_from_to, index_p),
#     color = "#444F55", 
#     size = 5, 
#     alpha = 0.9
#   ) +
#   coord_flip() +
#   theme_minimal() +
#   theme(
#     axis.title.x = element_text(
#       margin = margin(t = 15, r = 0, b = 0, l = 0)),
#     axis.text.y = element_text(vjust = 0.5),
#     plot.caption = 
#       element_text(
#         face = "italic", 
#         size = 8, 
#         lineheight = 1.5,
#         vjust = 0
#       )
#   ) +
#   labs(x = NULL, y = "Endring i trafikkmengde (%)",
#        caption = caption_credit) +
#   ggtitle("Estimert endring i trafikkmengde for lette kjøretøy",
#           subtitle = "Byindeksen (store prikker) og punktene (små prikker)")
```

\clearpage

# Spesielle trafikkforhold {#sec-traffic}
Trafikkregistreringspunktene som benyttes i byindeksen dekker kun en andel av det aktuelle vegnettet. Derfor kan det oppstå omfordeling av trafikk i vegnettet som bare delvis fanges opp i datagrunnlaget. Et typisk eksempel er en veg som stenges i en lengre periode i forbindelse med vegarbeid, og som fører til at all trafikken som normalt kjører der må benytte andre veger i området. Da har vi to ulike scenarioer:

1. Den totale trafikkmengden i området er fortsatt den samme, siden omkringliggende vegnett har kapasitet til å føre den omdirigerte trafikken, samt at omkjøringen ikke tar så mye lengre tid at turetterspørselen går ned.
2. Den totale trafikkmengden i området går ned som følge av manglende kapasitet i omkringliggende vegnett, eventuelt at omkjøringsruter blir for lange, og med det tidkrevende, som gjør turetterspørselen lavere.

Formålet med en byindeks er å estimere en generell trend i trafikkutviklingen over tid. Byindeksen skal derfor ikke få et endringsbidrag fra stengingen i scenario 1, mens den skal få det i scenario 2. Med full informasjon om trafikken på alle deler av vegnettet, ville byindeksen uten videre ha fanget opp dette. Men siden byindekspunktene bare har data fra deler av vegnettet, må det tas hensyn til det i utvalget av punkter som bidrar til indeksen til enhver tid.

Er det et byindekspunkt på en stengt veg, er det ikke alltid tilfelle at all den omfordelte trafikken fanges opp i andre byindekspunkt. Dette er avhengig av vegnettets struktur omkring den stengte vegen og fordeling av byindekspunktene der. Nedgangen i punktet på stengt veg veies derfor ikke alltid opp av tilsvarende økning i andre punkter, og det er derfor punkt på stengt veg i noen tilfeller tas ut av datagrunnlaget. Da må eventuelle andre punkt som får økning som følge av stengingen også tas ut.

Trafikkregistreringspunkter må derfor ses i sammenheng med langvarige hendelser på vegnettet som medfører omkjøringsruter.

Ved innføring eller fjerning av bomring, tilføring eller fjerning av bomstasjoner, samt endring av bomtakster, vil trafikken påvirkes. Trafikkregistreringspunkter som påvirkes av dette blir ikke tatt ut av datagrunnlaget så lenge de fanger opp trafikkfordelingen på veger som både får økt og redusert trafikk som følge av dette.


{{< include city_report_files/_pandemic_traffic.Rmd >}}

{{< include city_report_files/_traffic.Rmd >}}

