---
title: "Byindeks Nord-Jæren med 24 og 59 punkter"
output: 
  html_document:
    css: svv.css
---

```{r setup, include = FALSE, echo = FALSE, warning=FALSE, message=FALSE}
# Packages are loaded through sourcing rmd_setup.R
source("rmd_setup.R")

# Traffic Data API calls to get points metadata and aadt
source("get_from_trafficdata_api.R")
source("split_road_system_reference.R")
library(DT)
library(htmltools)

flextable::set_flextable_defaults(
  font.size = 12,
)
```

```{r get_data, include=FALSE, cache=TRUE}
city_index_1 <- 
  dplyr::bind_rows(
    get_published_index_for_months(
      952, 
      2021, 
      12
    ),
    get_published_index_for_months(
      952, 
      2022, 
      3
    )
  ) %>% 
  dplyr::filter(
    road_category == "EUROPAVEG_RIKSVEG_FYLKESVEG_KOMMUNALVEG",
    day_type == "ALL",
    length_range == "[..,5.6)"
  ) %>% 
  dplyr::select(
    area_name,
    year,
    month,
    period,
    index_p,
    standard_deviation,
    confidence_width
  )

city_index_2 <- 
  dplyr::bind_rows(
    get_published_index_for_months(
      10952, 
      2021, 
      12
    ),
    get_published_index_for_months(
      10952, 
      2022, 
      3
    )
  ) %>% 
  dplyr::filter(
    road_category == "EUROPAVEG_RIKSVEG_FYLKESVEG_KOMMUNALVEG",
    day_type == "ALL",
    length_range == "[..,5.6)"
  ) %>% 
  dplyr::select(
    area_name,
    year,
    month,
    period,
    index_p,
    standard_deviation,
    confidence_width
  )

city_name_1 <- city_index_1$area_name[1]
city_name_2 <- city_index_2$area_name[1]

pointindex_1 <- 
  dplyr::bind_rows(
    get_published_pointindex_for_months(
      952, 
      2021,
      12
    )[[2]],
    get_published_pointindex_for_months(
      952, 
      2022,
      3
    )[[2]]
  )

pointindex_2 <- 
  dplyr::bind_rows(
    get_published_pointindex_for_months(
      10952, 
      2021,
      12
    )[[2]],
    get_published_pointindex_for_months(
      10952, 
      2022,
      3
    )[[2]]
  )
```

```{r calculate}
n_trp_1 <-
  pointindex_1 %>% 
  dplyr::filter(
    is_excluded == FALSE,
    is_manually_excluded == FALSE
  ) %>% 
  dplyr::group_by(
    year,
    month,
    period
  ) %>% 
  dplyr::summarise(
    n_trp = n(),
    .groups = "drop"
  )

n_trp_2 <-
  pointindex_2 %>% 
  dplyr::filter(
    is_excluded == FALSE,
    is_manually_excluded == FALSE
  ) %>% 
  dplyr::group_by(
    year,
    month,
    period
  ) %>% 
  dplyr::summarise(
    n_trp = n(),
    .groups = "drop"
  )

city_index_n_1 <-
  city_index_1 %>% 
  dplyr::left_join(
    n_trp_1,
    by = c("year", "month", "period")
  )

city_index_n_2 <-
  city_index_2 %>% 
  dplyr::left_join(
    n_trp_2,
    by = c("year", "month", "period")
  )

compare_city_indexes <-
  dplyr::inner_join(
    city_index_n_1,
    city_index_n_2,
    by = c("year", "month", "period"),
    suffix = c("_1", "_2")
  ) %>% 
  dplyr::mutate(
    pm = "±"
  )
```


```{r traffic_links}
# TODO: fetch traffic links and match with trp
```


Byindeks for Nord-Jæren har siden 2017 blitt beregnet med utgangspunkt i datagrunnlag fra 24 trafikkregistreringspunkter. Disse ble valgt ut ved oppstart av nåværende avtaleperiode med referanseår 2017. Senere er det etablert en rekke nye trafikkregistreringspunkter i byområdet. Derfor er det nå også beregnet en ny versjon av byindeksen med ytterligere 35 trafikkregistreringspunkter. Nedenfor vises en sammenligning av disse to versjonene av byindeksen.

De to versjonene har som utgangspunkt henholdsvis 24 og 59 trafikkregistreringspunkt. På grunn av nedetid på registreringsutstyr, stengt veg eller endringer i trafikkbildet som blir fanget opp skjevt, er enkelte trafikkregistreringspunkt midlertidig utelatt fra beregningene. Det faktiske antallet punkter som har bidratt med data er derfor oppgitt ved hver indeksverdi.

<br>

Tabell 1 nedenfor viser månedlige indeksverdier.

<br>

```{r table_monthly}
compare_city_indexes %>% 
  dplyr::filter(
    period == "month"
  ) %>% 
  dplyr::select(
    year,
    month,
    index_p_1,
    pm_1 = pm,
    confidence_width_1,
    n_trp_1,
    index_p_2,
    pm_2 = pm,
    confidence_width_2,
    n_trp_2
  ) %>% 
  flextable::flextable() %>% 
  flextable::colformat_int(
    j = 1,
    big.mark = ""
  ) %>% 
  flextable::colformat_double(
    j = c(3, 5, 7, 9),
    digits = 1
  ) %>% 
  flextable::add_header_row(
    values = c("", "24 punkter", "59 punkter"),
    colwidths = c(2, 4, 4)
  ) %>% 
  flextable::add_header_row(
    values = c("Tabell 1. Månedlig sammenligning av de to indeksvariantene."),
    colwidths = c(10)
  ) %>% 
  flextable::vline(
    j = c(2, 6)
  ) %>% 
  flextable::align(
    i = 1,
    align = "left",
    part = "header"
  ) %>% 
  flextable::align(
    i = 2:3,
    align = "center",
    part = "header"
  ) %>% 
  flextable::align(
    align = "center",
    part = "body"
  ) %>% 
  flextable::padding(
    padding = 2,
    part = "all"
  ) %>% 
  flextable::merge_h_range(
    i = 3,
    j1 = "index_p_1",
    j2 = "confidence_width_1",
    part = "header"
  ) %>% 
  flextable::merge_h_range(
    i = 3,
    j1 = "index_p_2",
    j2 = "confidence_width_2",
    part = "header"
  ) %>% 
  flextable::set_header_labels(
    year = "År",
    month = "Måned",
    n_trp_1 = "n",
    n_trp_2 = "n",
    index_p_1 = "Indeks (%)",
    index_p_2 = "Indeks (%)"
  ) %>% 
  flextable::padding(
    j = c(4, 8),
    padding.left = 0,
    padding.right = 0,
    part = "body"
  ) %>% 
  flextable::padding(
    j = c(3, 7),
    padding.right = 0,
    part = "body"
  ) %>% 
  flextable::width(
    j = c(4, 8),
    width = 0.1
  ) %>% 
  flextable::padding(
    j = c(5, 9),
    padding.left = 0,
    part = "body"
  ) %>% 
  flextable::footnote(
    i = 3,
    j = c(3, 6, 7, 10),
    value = flextable::as_paragraph(
      c(
        "Usikkerheten er angitt som et 95 % konfidensintervall.",
        "Antall trafikkregistreringspunkt som bidro med data.",
        "Samme som a.",
        "Samme som b."
        )),
    ref_symbols = c("a", "b", "c", "d"),
    part = "header"
  ) %>% 
  flextable::fontsize(
    size = 10,
    part = "footer"
  )
```

<br>

Indeksverdiene ligger stort sett ganske nære hverandre. Usikkerheten skal generelt sett bli noe lavere med flere punkt, men dette er ikke alltid tilfelle og kan skyldes at enkelte punkt har variert mye i forbindelse med større omlegginger av vegnettet.

<br>

Tabell 2 nedenfor viser årlige indeksverdier. For 2022 gjelder dette kun januar-mars, da det var dette som var tilgjengelig ved utarbeidelse av denne sammenligningen.

<br>

```{r table_yearly}
# TODO: gt compare city months and so far this year
compare_city_indexes %>% 
  dplyr::filter(
    period == "year_to_date"
  ) %>% 
  dplyr::group_by(
    year
  ) %>% 
  dplyr::slice_max(
    month
  ) %>% 
  dplyr::ungroup() %>% 
  dplyr::select(
    year,
    month,
    index_p_1,
    pm_1 = pm,
    confidence_width_1,
    n_trp_1,
    index_p_2,
    pm_2 = pm,
    confidence_width_2,
    n_trp_2
  ) %>% 
  flextable::flextable() %>% 
  flextable::colformat_int(
    j = 1,
    big.mark = ""
  ) %>% 
  flextable::colformat_double(
    j = c(3, 5, 7, 9),
    digits = 1
  ) %>% 
  flextable::add_header_row(
    values = c("", "24 punkter", "59 punkter"),
    colwidths = c(2, 4, 4)
  ) %>% 
  flextable::add_header_row(
    values = c("Tabell 2. Årlig sammenligning av de to indeksvariantene."),
    colwidths = c(10)
  ) %>% 
  flextable::vline(
    j = c(2, 6)
  ) %>% 
  flextable::align(
    i = 1,
    align = "left",
    part = "header"
  ) %>% 
  flextable::align(
    i = 2:3,
    align = "center",
    part = "header"
  ) %>% 
  flextable::align(
    align = "center",
    part = "body"
  ) %>% 
  flextable::padding(
    padding = 2,
    part = "all"
  ) %>% 
  flextable::merge_h_range(
    i = 3,
    j1 = "index_p_1",
    j2 = "confidence_width_1",
    part = "header"
  ) %>% 
  flextable::merge_h_range(
    i = 3,
    j1 = "index_p_2",
    j2 = "confidence_width_2",
    part = "header"
  ) %>% 
  flextable::set_header_labels(
    year = "År",
    month = "Antall måneder",
    n_trp_1 = "n",
    n_trp_2 = "n",
    index_p_1 = "Indeks (%)",
    index_p_2 = "Indeks (%)"
  ) %>% 
  flextable::padding(
    j = c(4, 8),
    padding.left = 0,
    padding.right = 0,
    part = "body"
  ) %>% 
  flextable::padding(
    j = c(3, 7),
    padding.right = 0,
    part = "body"
  ) %>% 
  flextable::width(
    j = c(4, 8),
    width = 0.1
  ) %>% 
  flextable::padding(
    j = c(5, 9),
    padding.left = 0,
    part = "all"
  ) %>% 
  flextable::footnote(
    i = 3,
    j = c(3, 6, 7, 10),
    value = flextable::as_paragraph(
      c(
        "Usikkerheten er angitt som et 95 % konfidensintervall.",
        "Antall trafikkregistreringspunkt som bidro med data.",
        "Samme som a.",
        "Samme som b."
        )),
    ref_symbols = c("a", "b", "c", "d"),
    part = "header"
  ) %>% 
  flextable::fontsize(
    size = 10,
    part = "footer"
  )
```

<br>

Også her er indeksverdiene ganske nære hverandre, og usikkerheten er lik eller lavere med flere punkt. Det er uansett rimelig å anta at versjonen med flere punkt har større representativitet for trafikkbildet i området, og at denne indeksverdien er nærmere sannheten.

<br>


```{r roadnet_map_1}
# TODO: show traffic links in map, enhance ones with TRP
```

