---
#title: Daglig endring i trafikk ved riksgrensen
output: 
  officedown::rdocx_document:
    reference_docx: svv_template.docx
    toc: true
    toc_depth: 2
    fig_caption: true
    fig_width: 7
    tables:
      style: Table
      layout: autofit
      width: 1.0
      caption:
        style: Tabelltekst
        pre: 'Tabell'
        sep: '. '
      conditional:
        first_row: true
        first_column: false
        last_row: false
        last_column: false
        no_hband: false
        no_vband: true
    plots:
      style: Normal
      align: center
      caption:
        style: Figurtekst
        pre: 'Figur '
        sep: '. '
    lists:
      ol.style: null
      ul.style: null
---

```{r setup, include = FALSE, echo = FALSE, warning=FALSE, message=FALSE}
# Packages are loaded through sourcing rmd_setup.R
source("rmd_setup.R")

# Traffic Data API calls to get points metadata and aadt
source("get_from_trafficdata_api.R")

source("daily_index_report_functions.R")

# For calculating normal days, see normal_days.R

# Points on border crossings
# Fetching those used in the monthly index
border_monthly_index_data <- get_published_pointindex(2952, 2020, 12)
border_trp_ids <- border_monthly_index_data[[1]] %>% 
  dplyr::mutate(area_name = "Riksgrensen")

# All points from Traffic Data API
points_metadata <- get_points() %>%
  dplyr::select(trp_id, name, road_reference, municipality_name,
                lat, lon) %>%
  dplyr::distinct(trp_id, .keep_all = T) %>% 
  dplyr::mutate(name = stringr::str_to_title(name, locale = "no"))

# Adding metadata to trps
border_trps <- points_metadata %>%
  dplyr::filter(trp_id %in% border_trp_ids) %>% 
  dplyr::arrange(desc(lat))


# TRP AADT ####
adt <- get_aadt_for_trp_list(border_trps$trp_id)

adt_filtered <- adt %>%
  dplyr::filter(coverage > 50) %>%
  dplyr::group_by(trp_id) %>%
  dplyr::filter(year < 2020) %>% 
  dplyr::filter(year == max(year)) %>%
  dplyr::select(trp_id, adt, year, coverage)

border_trp_adt <- border_trps %>% 
  left_join(adt_filtered)
```

```{r calculate, include = FALSE, echo = FALSE, warning=FALSE, message=FALSE}
# Fetching normal days
day_of_week_traffic_average <- read.csv2("border_normal_days.csv")
day_of_week_traffic_average_2020 <- read.csv2("border_normal_days_2020.csv")

# Daily traffic ####
borderdata_this_year_from <- "2021-03-01T00:00:00+01:00"
borderdata_this_year_to <- "2021-03-22T00:00:00+01:00"

ukedager <- c("Mandag",
              "Tirsdag",
              "Onsdag",
              "Torsdag",
              "Fredag",
              "Lørdag",
              "Søndag")

norske_ukedager <- data.frame(weekday = c(1, 2, 3, 4, 5, 6, 7),
                              ukedag = ordered(ukedager,
                                               levels = ukedager))

# Fetch daily traffic from API
border_dt_this_year <- get_dt_for_trp_list(
  border_trps$trp_id,
  borderdata_this_year_from,
  borderdata_this_year_to) 

border_trp_index <- calculate_daily_point_index(border_dt_this_year, 
                                                day_of_week_traffic_average)
border_trp_index_2020 <- calculate_daily_point_index(border_dt_this_year, 
                                                     day_of_week_traffic_average_2020)
  
# Per week
# Need to have this function here because sourcing it here with 'Søndag' doesn't work
get_trp_index_for_weeknumber <- function(weekno, trps, trp_index_table) {

  week_data <- trp_index_table %>% 
  dplyr::select(trp_id, ukedag, ukenr, index) %>% 
  dplyr::filter(ukenr == weekno) %>% 
  tidyr::pivot_wider(names_from = ukedag,
                     values_from = index)

  trp_index_for_week <- trps %>% 
    dplyr::left_join(week_data) %>% 
    dplyr::select(name, area_name, ukenr:'Søndag') %>% 
    dplyr::arrange(area_name)
  
  return(trp_index_for_week)
}


border_trp_index_9 <- get_trp_index_for_weeknumber(9, border_trps, border_trp_index)
border_trp_index_10 <- get_trp_index_for_weeknumber(10, border_trps, border_trp_index)
border_trp_index_11 <- get_trp_index_for_weeknumber(11, border_trps, border_trp_index)

border_trp_index_9_2020 <- get_trp_index_for_weeknumber(9, border_trps, border_trp_index_2020)
border_trp_index_10_2020 <- get_trp_index_for_weeknumber(10, border_trps, border_trp_index_2020)
border_trp_index_11_2020 <- get_trp_index_for_weeknumber(11, border_trps, border_trp_index_2020)


# Border index ####
border_index <- border_trp_index %>% 
  dplyr::select(trp_id, ukedag, ukenr, total_volume, daily_traffic) %>% 
  dplyr::group_by(ukedag, ukenr) %>% 
  dplyr::summarise(border_volume_this_year = sum(total_volume),
                   border_volume_normal = sum(daily_traffic)) %>% 
  dplyr::mutate(index = round((border_volume_this_year / border_volume_normal - 1) * 100,
                              digits = 1)) %>% 
  dplyr::select(ukedag, index, ukenr) %>% 
  dplyr::mutate(compared_to = "2016 - 2019")

border_index_2020 <- border_trp_index_2020 %>% 
  dplyr::select(trp_id, ukedag, ukenr, total_volume, daily_traffic) %>% 
  dplyr::group_by(ukedag, ukenr) %>% 
  dplyr::summarise(border_volume_this_year = sum(total_volume),
                   border_volume_normal = sum(daily_traffic)) %>% 
  dplyr::mutate(index = round((border_volume_this_year / border_volume_normal - 1) * 100,
                              digits = 1)) %>% 
  dplyr::select(ukedag, index, ukenr) %>% 
  dplyr::mutate(compared_to = "2020")

number_of_weeks <- length(unique(border_index$ukenr)) # min 1, max 8
# fig_height min 4, max 6.5
fig_height <- dplyr::case_when(
  #number_of_weeks <= 3 ~ 3,
  number_of_weeks <= 4 ~ 4,
  number_of_weeks == 5 ~ 5,
  number_of_weeks == 6 ~ 6,
  TRUE ~ 6.5)

# Need to have this function here because sourcing it here with 'Søndag' doesn't work
make_border_table <- function(border_base, caption_text) {

  border_base_table_ready <- border_base %>%
    dplyr::select(ukedag, index, ukenr) %>%
    tidyr::pivot_wider(names_from = ukedag,
                       values_from = index) %>%
    dplyr::mutate(periode = paste0("Uke ", ukenr)) %>%
    dplyr::select(periode, Mandag:'Søndag')

  border_table <- border_base_table_ready %>%
    flextable() %>%
    set_header_labels(periode = "") %>%
    bold(part = "header") %>%
    bg(bg = "#ED9300", part = "header") %>%
    border_remove() %>%
    hline_top(part = "header", border = borderline) %>%
    hline_bottom(part = "all", border = borderline) %>%
    colformat_double(digits = 1) %>%
    autofit() %>%
    height_all(height = .2) %>%
    set_caption(caption_text,
                autonum = table_numbers,
                style = "Tabelltekst")

  return(border_table)
}
```

<br>

**Tabelliste**
```{r list_of_tables}
officer::block_toc(style = "Tabelltekst")
```

<br>

**Figurliste**
```{r list_of_figures}
officer::block_toc(style = "Figurtekst")
```

# Bakgrunn

Som følge av smitteverntiltak i forbindelse med spredningen av koronaviruset SARS-CoV-2, har trafikkmengden endret seg. De første tiltakene ble annonsert av Regjeringen torsdag 12. mars 2020 (uke 11), og trådde i kraft fredag 13. mars. 

I perioder har riksgresenovergangene vært stengt. Lørdag 3. januar 2021 kl. 10.00 ble alle riksgrenseoverganger stengt på grunn av koronatesting av alle som skal inn i landet. Ikke alle grenseåpninger og -stenginger er notert her, men det skal kunne ses i tallene for det enkelte trafikkregistreringspunkt.

Statens vegvesen har i dag til sammen 30 trafikkregistreringspunkter ved de ulike riksgrenseovergangene fra Svinesund i sør til Storskog i nordøst. Trafikken er ikke registrert i selve grenseovergangen, men litt inn på norsk side. Det er ingen store kryss mellom disse registreringspunktene og riksgrensen, slik at de fleste kjøretøy som blir registrert antas normalt å krysse riksgrensen, selv om enkelte kjøretøy kan stoppe og eventuelt snu på norsk side.

Datagrunnlaget for beregningene hentes fra disse trafikkregistreringspunktene. Det vil gi et representativt utvalg for å kunne beregne trafikkutviklingen. Det gjøres en sammenligning av døgntrafikken, ukedag mot ukedag. Mandag sammenlignes med mandag osv.  

Trafikkutviklingen sammenlignes ved at døgntrafikken i år sammenlignes med tilsvarende gjennomsnittlig døgntrafikk (per ukedag, per måned) i perioden 2016 - 2019, og med 2020 for seg.

Denne rapporten viser utviklingen i uke 9 2021 framover. Trafikkutvikling for 2020 og første del av 2021 finnes i egne rapporter.

Alle data er hentet fra [www.vegvesen.no/trafikkdata/](https://www.vegvesen.no/trafikkdata/). Døgntrafikk med minst 99 % dekningsgrad er brukt til å beregne prosentvis endring.

Vi tar forbehold om feil i datagrunnlaget. Enkelte trafikkregistreringspunkter er tidvis utelatt på grunn av feil på utstyr eller at de ligger på veier som er påvirket av vegarbeid o.l. Datagrunnlaget inkluderer likevel mange nok punkter til å få fram en generell trend i trafikkutviklingen.

Været vil enkelte dager kunne påvirke trafikkmengden. For eksempel vil det ved dårlig føre, som ved stort snøfall eller underkjølt regn, bli redusert framkommelighet og dette fører til mindre trafikk enn normalt. Spesielt gjelder dette en del av grenseovergangene som ligger i fjellstrøk. Enkelte grenseoverganger er vinterstid periodevis stengt på grunn av værforholdene.


# Trafikkregistreringspunkt ved riksgrenseovergangene
Trafikkregistreringspunktene som ligger ved riksgrenseovergangene, er listet opp i tabellen nedenfor.

<br>

```{r trptable}
border_trp_adt %>%
  select(-trp_id, -lat, -lon, -year, -coverage) %>% 
  flextable() %>%
  set_header_labels(name = "Punktnavn",
                    road_reference = "Vegsystemreferanse",
                    adt = "ÅDT 2019",
                    municipality_name = "Kommune") %>%
  bold(part = "header") %>%
  bg(bg = "#ED9300", part = "header") %>%
  border_remove() %>%
  hline_top(part = "header", border = borderline) %>%
  hline_bottom(part = "all", border = borderline) %>%
  colformat_int(j = 4) %>% 
  autofit() %>%
  height_all(height = .2) %>%
  set_caption("Trafikkregistreringspunkter ved riksgrenseovergangene.",
              autonum = table_numbers,
              style = "Tabelltekst")
```


# Samlet endring i trafikk over riksgrensen
Figuren nedenfor viser samlet endring i trafikk over riksgrensen for hver ukedag.

<br>

```{r plot, fig.width=6, fig.height=fig_height, fig.cap="Estimert endring i trafikk over riksgrensen, avvik fra normalperioden 2016 - 2019."}
dplyr::bind_rows(border_index,
                 border_index_2020) %>% 
  make_daily_dodged_bar_plot("Sammenlignet med gjennomsnittlig døgntrafikk i 2016 - 2019 og 2020")
```


`r officer::fpar("", officer::run_pagebreak())`

```{r table}
make_border_table(border_index,
                  "Estimert endring i trafikk over riksgrensen i 2021, avvik fra normalperioden 2016 - 2019.")
```

<br>

I tabellen over er endringen i trafikkmengden oppgitt i prosent, sammenlignet med tilsvarende ukedag i normalperioden 2016 - 2019. Det vil si at trafikken har gått ned når prosentverdien er negativ.

<br>

```{r table_2020}
make_border_table(border_index_2020,
                  "Estimert endring i trafikk over riksgrensen i 2021, avvik fra gjennomsnittlig ukedag i samme måned i 2020.")
```


<br>

# Endring i trafikk ved de enkelte riksgrenseovergangene
De følgende tabellene viser daglig endring i trafikk ved hvert av trafikkregistreringspunktene.

<br>

```{r trptable_1}
make_border_trp_table(border_trp_index_9,
                      "Estimert endring i trafikk, avvik fra normalperioden 2016 - 2019, uke 9 2021.")
```


`r officer::fpar("", officer::run_pagebreak())`
```{r trptable_2}
make_border_trp_table(border_trp_index_10,
                      "Estimert endring i trafikk, avvik fra normalen i perioden 2016 - 2019, uke 10 2021.")
```


`r officer::fpar("", officer::run_pagebreak())`
```{r trptable_3}
make_border_trp_table(border_trp_index_11,
                      "Estimert endring i trafikk, avvik fra normalen i perioden 2016 - 2019, uke 11 2021.")
```


<!--
`r officer::fpar("", officer::run_pagebreak())`
```{r trptable_4}
#make_border_trp_table(border_trp_index_4,
#                      "Estimert endring i trafikk, avvik fra normalen i perioden 2016 - 2019, uke 4 2021.")
```

`r officer::fpar("", officer::run_pagebreak())`
```{r trptable_5}
#make_border_trp_table(border_trp_index_5,
#                      "Estimert endring i trafikk, avvik fra normalen i perioden 2016 - 2019, uke 5 2021.")
```

`r officer::fpar("", officer::run_pagebreak())`
```{r trptable_6}
#make_border_trp_table(border_trp_index_6,
#                      "Estimert endring i trafikk, avvik fra normalen i perioden 2016 - 2019, uke 6 2021.")
```

`r officer::fpar("", officer::run_pagebreak())`
```{r trptable_7}
#make_border_trp_table(border_trp_index_7,
#                      "Estimert endring i trafikk, avvik fra normalen i perioden 2016 - 2019, uke 7 2021.")
```

`r officer::fpar("", officer::run_pagebreak())`
```{r trptable_8}
#make_border_trp_table(border_trp_index_8,
#                      "Estimert endring i trafikk, avvik fra normalen i perioden 2016 - 2019, uke 8 2021.")
```
-->