---
#title: Daglig endring i trafikk i de største byområdene
output: 
  officedown::rdocx_document:
    reference_docx: svv_template.docx
    toc: true
    toc_depth: 2
    fig_caption: true
    fig_width: 7
    tables:
      style: Table
      layout: autofit
      width: 1.0
      caption:
        style: Tabelltekst
        pre: 'Tabell'
        sep: '. '
      conditional:
        first_row: true
        first_column: false
        last_row: false
        last_column: false
        no_hband: false
        no_vband: true
    plots:
      style: Normal
      align: center
      caption:
        style: Figurtekst
        pre: 'Figur '
        sep: '. '
    lists:
      ol.style: null
      ul.style: null
---

```{r setup, include = FALSE, echo = FALSE, warning=FALSE, message=FALSE}
# Packages are loaded through sourcing rmd_setup.R
source("rmd_setup.R")

# Traffic Data API calls to get points metadata and aadt
source("get_from_trafficdata_api.R")

source("daily_index_report_functions.R")

# Points from city index
# Fetching those used in the monthly index
oslo_monthly_index_data <- get_published_pointindex(959, 2020, 12)
oslo_trp_ids <- data.frame(trp_id = oslo_monthly_index_data[[1]]) %>% 
  dplyr::mutate(area_name = "Osloområdet")

bergen_monthly_index_data <- get_published_pointindex(8952, 2020, 12)
bergen_trp_ids <- data.frame(trp_id = bergen_monthly_index_data[[1]]) %>% 
  dplyr::mutate(area_name = "Bergensområdet")

nord_jaeren_monthly_index_data <- get_published_pointindex(952, 2020, 12)
nord_jaeren_trp_ids <- data.frame(trp_id = nord_jaeren_monthly_index_data[[1]]) %>% 
  dplyr::mutate(area_name = "Nord-Jæren")

trondheim_monthly_index_data <- get_published_pointindex(960, 2020, 12)
trondheim_trp_ids <- data.frame(trp_id = trondheim_monthly_index_data[[1]]) %>% 
  dplyr::mutate(area_name = "Trondheim")

tromso_monthly_index_data <- get_published_pointindex(961, 2020, 12)
tromso_trp_ids <- data.frame(trp_id = tromso_monthly_index_data[[1]]) %>% 
  dplyr::mutate(area_name = "Tromsø")

city_points_start <- 
  dplyr::bind_rows(
    oslo_trp_ids,
    bergen_trp_ids,
    nord_jaeren_trp_ids,
    trondheim_trp_ids,
    tromso_trp_ids
  )

additional_trps <- 
  data.frame(area_name = 
               c(rep("Trondheim", times = 8),
                 rep("Nord-Jæren", times = 28)),
             trp_id = c(
                                  # Trondheim
                                  "04211V1677432",
                                  "78492V2394249",
                                  "44660V72811",
                                  "17961V72812",
                                  "36935V72359",
                                  "01676V41944",
                                  "60797V2801059",
                                  "66126V3112188",
                                  # Nord-Jæren
                                  #"93189V320582",
                                  "52780V320689",
                                  "13715V2721330",
                                  "14570V320273",
                                  #"50749V319525",
                                  "11531V320190",
                                  #"71535V319524",
                                  "50741V1727509",
                                  "41451V320581",
                                  "64211V2520554",
                                  "55507V319881",
                                  "33926V2721315",
                                  "12478V320582",
                                  "88125V320152",
                                  "33902V320184",
                                  "08952V320223",
                                  "81631V1727485",
                                  "59675V319722",
                                  "58562V320296",
                                  "03819V320689",
                                  "45342V320223",
                                  "44083V319868",
                                  "35382V1727514",
                                  "24330V320678",
                                  "36178V320198",
                                  #"92102V319885",
                                  #"32842V319521",
                                  "61487V319872",
                                  "00462V320124",
                                  "48362V320684",
                                  "89794V320138",
                                  "05658V320707",
                                  "57836V319878"
                                  ))

points_to_exclude <- c("18573V444291", # Fjellsrud
                       "81008V41567", # Festningsgata
                       "14630V805616", # Danmarks plass ved ladestasjon
                       "17949V320695", # Bybrua sør
                       "57279V320244", # Storhaugtunnelen
                       "68351V319882", # Kannik
                       "33808V625649", # Helsfyr 1234 
                       "75341V41863", # Jonsvannsveien
                       "01316V804837", # Munkebotntunnelen
                       "57211V805408", # Ibsensgate
                       "13093V804836", # Amalie F
                       "78845V804838", # Amalie S
                       "18788V1811746", # Mogreina på
                       "67263V1811577", # Mogreina
                       "63515V1811747", # Mogreina av
                       "42754V444240" # Slattum
)

cities_points <- bind_rows(city_points_start, additional_trps) %>% 
  dplyr::filter(!(trp_id %in% points_to_exclude))


# All points from Traffic Data API
points_metadata <- get_points() %>%
  dplyr::select(trp_id, name, road_reference, municipality_name,
                lat, lon) %>%
  dplyr::distinct(trp_id, .keep_all = T) %>% 
  dplyr::mutate(name = stringr::str_to_title(name, locale = "no"))

# Adding metadata to trps
trps <- dplyr::left_join(cities_points, points_metadata) %>%
  dplyr::filter(!is.na(name))
```

```{r calculate, include = FALSE, echo = FALSE, warning=FALSE, message=FALSE}
# Fetching normal days
day_of_week_traffic_average <- read.csv2("city_normal_days.csv")
day_of_week_traffic_average_2020 <- read.csv2("city_normal_days_2020.csv")

# Daily traffic ####
data_this_year_from <- "2021-06-21T00:00:00+02:00"
data_this_year_to <- "2021-06-28T00:00:00+02:00"

ukedager <- c("Mandag",
              "Tirsdag",
              "Onsdag",
              "Torsdag",
              "Fredag",
              "Lørdag",
              "Søndag")

norske_ukedager <- data.frame(weekday = c(1, 2, 3, 4, 5, 6, 7),
                              ukedag = ordered(ukedager,
                                               levels = ukedager))

# Fetch daily traffic from API
dt_this_year <- get_dt_for_trp_list(
  trps$trp_id,
  data_this_year_from,
  data_this_year_to) %>% 
  dplyr::left_join(cities_points, 
                   by = c("point_id" = "trp_id"))


trp_index <- calculate_daily_point_index(dt_this_year, 
                                         day_of_week_traffic_average)
trp_index_2020 <- calculate_daily_point_index(dt_this_year, 
                                              day_of_week_traffic_average_2020)

most_recent_week <- max(trp_index$ukenr)

# trp_index <- dt_this_year %>%
#   dplyr::select(-point_name) %>%
#   dplyr::mutate(year = lubridate::year(from),
#                 month = lubridate::month(from),
#                 weekno = lubridate::isoweek(from),
#                 weekday = lubridate::wday(
#                   from,
#                   week_start = getOption("lubridate.week.start", 1))) %>%
#   dplyr::select(-from) %>% 
#   dplyr::filter(coverage > 99) %>% 
#   dplyr::left_join(day_of_week_traffic_average,
#                    by = c(
#                      "point_id" = "trp_id",
#                      "month" = "month",
#                      "weekday" = "day_number_of_week"
#                    )) %>% 
#   dplyr::filter(!is.na(daily_traffic)) %>% 
#   dplyr::mutate(index = round((total_volume / daily_traffic - 1) * 100,
#                 digits = 1),
#                 index = dplyr::na_if(index, "Inf")) %>% 
#   dplyr::left_join(norske_ukedager) %>% 
#   dplyr::select(trp_id = point_id, area_name, ukedag, ukenr = weekno, 
#                 total_volume, daily_traffic, index) %>% 
#   dplyr::arrange(factor(ukedag, levels = ukedager)) %>% 
#   dplyr::filter(!(trp_id %in% c("18573V444291", # Fjellsrud
#                                 "81008V41567", # Festningsgata
#                                 "14630V805616", # Danmarks plass ved ladestasjon
#                                 "17949V320695", # Bybrua sør
#                                 "57279V320244", # Storhaugtunnelen
#                                 "68351V319882", # Kannik
#                                 "33808V625649", # Helsfyr 1234 
#                                 "75341V41863", # Jonsvannsveien
#                                 "01316V804837", # Munkebotntunnelen
#                                 "57211V805408", # Ibsensgate
#                                 "13093V804836", # Amalie F
#                                 "78845V804838", # Amalie S
#                                 "18788V1811746", # Mogreina på
#                                 "67263V1811577", # Mogreina
#                                 "63515V1811747" # Mogreina av
#                                 )))

  
# Per week
# Need to have this function here because sourcing it here with 'Søndag' doesn't work
get_trp_index_for_weeknumber <- function(weekno, trps, trp_index_table) {

  week_data <- trp_index_table %>% 
  dplyr::select(trp_id, ukedag, ukenr, index) %>% 
  dplyr::filter(ukenr == weekno) %>% 
  tidyr::pivot_wider(names_from = ukedag,
                     values_from = index)

  trp_index_for_week <- trps %>% 
    dplyr::left_join(week_data) %>% 
    dplyr::select(name, area_name, ukenr:'Søndag') %>% 
    dplyr::arrange(area_name)
  
  return(trp_index_for_week)
}

trp_index_this <- get_trp_index_for_weeknumber(most_recent_week, trps, trp_index)
trp_index_2020_this <- get_trp_index_for_weeknumber(most_recent_week, trps, trp_index_2020)

# City index ####
city_index <- trp_index %>% 
  dplyr::select(trp_id, area_name, ukedag, ukenr, total_volume, daily_traffic) %>% 
  dplyr::group_by(area_name, ukedag, ukenr) %>% 
  dplyr::summarise(volume_this_year = sum(total_volume),
                   volume_normal = sum(daily_traffic)) %>% 
  dplyr::mutate(index = round((volume_this_year / volume_normal - 1) * 100,
                              digits = 1)) %>% 
  dplyr::select(area_name, ukedag, index, ukenr)%>% 
  dplyr::mutate(compared_to = "2016 - 2019")

city_index_2020 <- trp_index_2020 %>% 
  dplyr::select(trp_id, area_name, ukedag, ukenr, total_volume, daily_traffic) %>% 
  dplyr::group_by(area_name, ukedag, ukenr) %>% 
  dplyr::summarise(volume_this_year = sum(total_volume),
                   volume_normal = sum(daily_traffic)) %>% 
  dplyr::mutate(index = round((volume_this_year / volume_normal - 1) * 100,
                              digits = 1)) %>% 
  dplyr::select(area_name, ukedag, index, ukenr)%>% 
  dplyr::mutate(compared_to = "2020")

number_of_weeks <- length(unique(city_index$ukenr)) # min 1, max 8
# fig_height min 3, max 6.5
fig_height <- dplyr::case_when(
  number_of_weeks <= 3 ~ 4,
  number_of_weeks == 4 ~ 5,
  number_of_weeks == 5 ~ 6,
  number_of_weeks == 6 ~ 7,
  TRUE ~ 7.5)

# Need to have this function here because sourcing it here with 'Søndag' doesn't work
make_city_table <- function(city_index, caption_text) {

  table_ready <- city_index %>%
    tidyr::pivot_wider(names_from = ukedag,
                       values_from = index) %>%
    dplyr::mutate(periode = paste0("Uke ", ukenr)) %>%
    dplyr::select(periode, Mandag:'Søndag')

  city_table <- table_ready %>%
    flextable() %>%
    set_header_labels(area_name = "Byområde",
                      periode = "Uke") %>%
    bold(part = "header") %>%
    bg(bg = "#ED9300", part = "header") %>%
    border_remove() %>%
    hline_top(part = "header", border = borderline) %>%
    hline_bottom(part = "all", border = borderline) %>%
    colformat_double(digits = 1) %>%
    autofit() %>%
    height_all(height = .2) %>%
    set_caption(caption_text,
                autonum = table_numbers,
                style = "Tabelltekst")

  return(city_table)
}
```

<br>

**Tabelliste**
```{r list_of_tables}
officer::block_toc(style = "Tabelltekst")
```

<br>

**Figurliste**
```{r list_of_figures}
officer::block_toc(style = "Figurtekst")
```

# Bakgrunn

Som følge av smitteverntiltak i forbindelse med spredningen av koronaviruset SARS-CoV-2, har trafikkmengden endret seg. De første tiltakene ble annonsert av Regjeringen torsdag 12. mars 2020 (uke 11), og trådde i kraft fredag 13. mars. 

Datagrunnlaget for beregningene hentes fra trafikkregistreringspunktene som inngår i byindeksene. Det vil gi et representativt utvalg for å kunne beregne trafikkutviklingen. Det gjøres en sammenligning av døgntrafikken, ukedag mot ukedag. Mandag sammenlignes med mandag osv.  

Trafikkutviklingen sammenlignes ved at døgntrafikken i år sammenlignes med tilsvarende gjennomsnittlig døgntrafikk (per ukedag, per måned) i perioden 2016 - 2019 og 2020 for seg.

Denne rapporten viser utviklingen i uke 9 2021 framover, men uten å ta hensyn til påskens plassering i de ulike årene. En egen påskesammenligning, samt trafikkutvikling for 2020 og første del av 2021 finnes i egne rapporter på [www.vegvesen.no/fag/trafikk/trafikkdata/trafikkutvikling-under-korona](https://www.vegvesen.no/fag/trafikk/trafikkdata/trafikkutvikling-under-korona).

Alle data er hentet fra [www.vegvesen.no/trafikkdata/](https://www.vegvesen.no/trafikkdata/). Døgntrafikk med minst 99 % dekningsgrad er brukt til å beregne prosentvis endring.

Vi tar forbehold om feil i datagrunnlaget. Enkelte trafikkregistreringspunkter er tidvis utelatt på grunn av feil på utstyr eller at de ligger på veier som er påvirket av vegarbeid o.l. Datagrunnlaget inkluderer likevel mange nok punkter til å få fram en generell trend i trafikkutviklingen.

Været vil enkelte dager kunne påvirke trafikkmengden. For eksempel vil det ved dårlig føre, som ved stort snøfall eller underkjølt regn, bli redusert framkommelighet og dette fører til mindre trafikk enn normalt.


# Endring i trafikk
Nedenfor vises daglig endring i trafikk i de største byområdene, sammenlignet med tilsvarende ukedag i normalperioden 2016 - 2019. Det vil si at trafikken har gått ned når prosentverdien er negativ.

<br>

```{r table}
# TODO: split by city
#make_city_table("Estimert endring i trafikk i 2021, avvik fra normalperioden 2016 - 2019.")
```

## Bergen
```{r plot_brg, fig.width=6, fig.height=fig_height, fig.cap="Estimert endring i trafikk i Bergensområdet."}
dplyr::bind_rows(city_index,
                 city_index_2020) %>% 
  dplyr::filter(area_name == "Bergensområdet") %>% 
  make_daily_dodged_bar_plot("Bergensområdet", -20, 20)
```

<br>

```{r table_bergen}
city_index %>% 
  dplyr::filter(area_name == "Bergensområdet") %>% 
  dplyr::select(-area_name) %>% 
  make_city_table("Estimert endring i trafikk i 2021, avvik fra normalperioden 2016 - 2019.")
```

<br>

```{r table_bergen_2020}
city_index_2020 %>% 
  dplyr::filter(area_name == "Bergensområdet") %>% 
  dplyr::select(-area_name) %>% 
  make_city_table("Estimert endring i trafikk i 2021, avvik fra gjennomsnittlig ukedagtrafikk i 2020.")
```

<br>

## Nord-Jæren
```{r plot_nrj, fig.width=6, fig.height=fig_height, fig.cap="Estimert endring i trafikk på Nord-Jæren."}
dplyr::bind_rows(city_index,
                 city_index_2020) %>% 
  dplyr::filter(area_name == "Nord-Jæren") %>% 
  make_daily_dodged_bar_plot("Nord-Jæren", -20, 20)
```

<br>

```{r table_nj}
city_index %>% 
  dplyr::filter(area_name == "Nord-Jæren") %>% 
  dplyr::select(-area_name) %>% 
  make_city_table("Estimert endring i trafikk i 2021, avvik fra normalperioden 2016 - 2019.")
```

<br>

```{r table_nj_2020}
city_index_2020 %>% 
  dplyr::filter(area_name == "Nord-Jæren") %>% 
  dplyr::select(-area_name) %>% 
  make_city_table("Estimert endring i trafikk i 2021, avvik fra gjennomsnittlig ukedagtrafikk i 2020.")
```

<br>

## Osloområdet
```{r plot_osl, fig.width=6, fig.height=fig_height, fig.cap="Estimert endring i trafikk i Osloområdet."}
dplyr::bind_rows(city_index,
                 city_index_2020) %>% 
  dplyr::filter(area_name == "Osloområdet") %>% 
  make_daily_dodged_bar_plot("Osloområdet", -20, 20)
```

<br>

```{r table_oslo}
city_index %>% 
  dplyr::filter(area_name == "Osloområdet") %>% 
  dplyr::select(-area_name) %>% 
  make_city_table("Estimert endring i trafikk i 2021, avvik fra normalperioden 2016 - 2019.")
```

<br>

```{r table_oslo_2020}
city_index_2020 %>% 
  dplyr::filter(area_name == "Osloområdet") %>% 
  dplyr::select(-area_name) %>% 
  make_city_table("Estimert endring i trafikk i 2021, avvik fra gjennomsnittlig ukedagtrafikk i 2020.")
```

<br>

## Trondheim
```{r plot_trd, fig.width=6, fig.height=fig_height, fig.cap="Estimert endring i trafikk i Trondheim."}
dplyr::bind_rows(city_index,
                 city_index_2020) %>% 
  dplyr::filter(area_name == "Trondheim") %>% 
  make_daily_dodged_bar_plot("Trondheim", -20, 20)
```

<br>

```{r table_trd}
city_index %>% 
  dplyr::filter(area_name == "Trondheim") %>% 
  dplyr::select(-area_name) %>% 
  make_city_table("Estimert endring i trafikk i 2021, avvik fra normalperioden 2016 - 2019.")
```

<br>

```{r table_trd_2020}
city_index_2020 %>% 
  dplyr::filter(area_name == "Trondheim") %>% 
  dplyr::select(-area_name) %>% 
  make_city_table("Estimert endring i trafikk i 2021, avvik fra gjennomsnittlig ukedagtrafikk i 2020.")
```

<br>

## Tromsø
```{r plot_trs, fig.width=6, fig.height=fig_height, fig.cap="Estimert endring i trafikk i Tromsø."}
dplyr::bind_rows(city_index,
                 city_index_2020) %>% 
  dplyr::filter(area_name == "Tromsø") %>% 
  make_daily_dodged_bar_plot("Tromsø", -20, 20)
```

<br>

```{r table_trs}
city_index %>% 
  dplyr::filter(area_name == "Tromsø") %>% 
  dplyr::select(-area_name) %>% 
  make_city_table("Estimert endring i trafikk i 2021, avvik fra normalperioden 2016 - 2019.")
```

<br>

```{r table_trs_2020}
city_index_2020 %>% 
  dplyr::filter(area_name == "Tromsø") %>% 
  dplyr::select(-area_name) %>% 
  make_city_table("Estimert endring i trafikk i 2021, avvik fra gjennomsnittlig ukedagtrafikk i 2020.")
```