---
title: Daglig trafikkutvikling i de største byene
output: 
  word_document:
    reference_docx: svv_notatmal.docx
    toc: true
    toc_depth: 2
    fig_caption: true
    fig_width: 7
---

```{r setup, include = FALSE, echo = FALSE, warning=FALSE, message=FALSE}
# Packages are loaded through sourcing rmd_setup.R
source("rmd_setup.R")

# Traffic Data API calls to get points metadata and aadt
source("get_from_trafficdata_api.R")

# TODO: rename variables to avoid overlap with daily city index!!!

# Points on border crossings
border_trp_ids <- c("04904V971774",
                    "35229V971507",
                    "02535V971411",
                    "09269V971425",
                    "21405V2607269",
                    "05732V971567",
                    "76778V704564",
                    "57929V705247",
                    "94299V704696",
                    "94864V704707",
                    "00737V704646",
                    "14158V705081",
                    "69140V704643",
                    "11051V704737",
                    "66220V72824",
                    "84237V578097",
                    "50089V578151",
                    "93561V578187",
                    "99923V578123",
                    "08581V885541",
                    "35829V885266",
                    "77275V885276",
                    "01777V885181",
                    "45313V1125788",
                    "85233V930344",
                    "13177V930320",
                    "97351V930305",
                    "99312V930442",
                    "68101V930654",
                    "97687V930620"
                    )

# All points from Traffic Data API
points <- get_points() %>%
  dplyr::select(trp_id, name, road_reference, municipality_name,
                lat, lon) %>%
  dplyr::distinct(trp_id, .keep_all = T)

# Adding metadata to trps
trps <- points %>%
  dplyr::filter(trp_id %in% border_trp_ids) %>% 
  dplyr::arrange(desc(lat))

# Will make two comparisons with different bases:
# 1. Week 10 2020, 
# 2. Same week in 2019

# Week 11 onwards 2019
week_2019_from <- "2019-03-11T00:00:00+01:00"
week_2019_to <- "2019-03-25T00:00:00+01:00"

week_2020_from <- "2020-03-02T00:00:00+01:00"
week_2020_to <- "2020-03-19T00:00:00+01:00"

ukedager <- c("Mandag",
              "Tirsdag",
              "Onsdag",
              "Torsdag",
              "Fredag",
              "Lørdag",
              "Søndag")

norske_ukedager <- data.frame(weekday = c(1, 2, 3, 4, 5, 6, 7),
                              ukedag = ordered(ukedager,
                                               levels = ukedager))

# Fetch daily traffic from API
dt_2019 <- get_dt_for_trp_list(trps$trp_id,
                        week_2019_from,
                        week_2019_to)


dt_2020 <- get_dt_for_trp_list(trps$trp_id,
                               week_2020_from,
                               week_2020_to)


dt <- bind_rows(dt_2019, dt_2020) %>%
  select(-point_name) %>%
  mutate(year = lubridate::year(from),
         weekno = lubridate::isoweek(from),
         weekday = lubridate::wday(from,
                                   week_start = getOption("lubridate.week.start", 1))) %>%
  select(-from) %>% 
  filter(coverage > 99)


dt_2020_10 <- dt %>% 
  filter(year == 2020) %>%
  filter(weekno == 10) %>% 
  select(point_id, total_volume, weekno, weekday)

dt_2019_11 <- dt %>% 
  filter(year == 2019) %>%
  filter(weekno == 11) %>% 
  select(point_id, total_volume, weekno, weekday) %>% 
  filter(!(point_id %in% c("21768V805002",
                           "41331V443662",
                           "71258V805748",
                           "87138V755378",
                           "91229V886007")))

dt_2019_12 <- dt %>% 
  filter(year == 2019) %>%
  filter(weekno == 12) %>% 
  select(point_id, total_volume, weekno, weekday) %>% 
  filter(!(point_id %in% c("21768V805002",
                           "41331V443662",
                           "71258V805748",
                           "87138V755378",
                           "91229V886007")))


dt_2020_11 <- dt %>% 
  filter(year == 2020) %>%
  filter(weekno == 11) %>% 
  select(point_id, total_volume, weekno, weekday)

dt_2020_12 <- dt %>% 
  filter(year == 2020) %>%
  filter(weekno == 12) %>% 
  select(point_id, total_volume, weekno, weekday)


# Trp index
calculate_trp_border_index <- function(dt_base, dt_calc) {
  trp_daily_index <- inner_join(dt_base, dt_calc,
                            by = c("point_id", "weekday"),
                            suffix = c("_b", "_c")) %>% 
  mutate(index = round((total_volume_c / total_volume_b - 1) * 100, digits = 1)) %>% 
  left_join(norske_ukedager) %>% 
  select(point_id, ukedag, index) %>% 
  left_join(points, by = c("point_id" = "trp_id")) %>% 
  select(ukedag, name, road_reference, municipality_name, index)
}

# Compare dt to 2020 week 10  
trp_dt_2020_10_11 <- calculate_trp_border_index(dt_2020_10, dt_2020_11)

trp_dt_2020_10_12 <- calculate_trp_border_index(dt_2020_10, dt_2020_12)

# Compare this week to same week 2019
trp_dt_201911_202011 <- calculate_trp_border_index(dt_2019_11, dt_2020_11)
trp_dt_201912_202012 <- calculate_trp_border_index(dt_2019_12, dt_2020_12)

# Border index
calculate_border_index <- function(dt_base, dt_calc) {
  border_daily_index <- inner_join(dt_base, dt_calc,
                            by = c("point_id", "weekday"),
                            suffix = c("_b", "_c")) %>% 
  #left_join(cities_points, by = c("point_id" = "trp_id")) %>% 
  group_by(weekday) %>% 
  summarise(border_volume_b = sum(total_volume_b),
            border_volume_c = sum(total_volume_c),
            no_trp = n()
            ) %>% 
  mutate(index = round((border_volume_c / border_volume_b - 1) * 100, 
                       digits = 1)) %>% 
  left_join(norske_ukedager) %>% 
  select(ukedag, no_trp, index)
}

# Compare this week to 2020 week 10
border_dt_2020_10_11 <- calculate_border_index(dt_2020_10, dt_2020_11) %>% 
  mutate(periode = "Uke 10 til 11")

border_dt_2020_10_12 <- calculate_border_index(dt_2020_10, dt_2020_12) %>% 
  mutate(periode = "Uke 10 til 12")

border_base_2020 <- bind_rows(border_dt_2020_10_11,
                              border_dt_2020_10_12)

# Compare this week to same week 2019
border_dt_201911_202011 <- calculate_border_index(dt_2019_11, dt_2020_11) %>% 
  mutate(periode = "Uke 11")

border_dt_201912_202012 <- calculate_border_index(dt_2019_12, dt_2020_12) %>% 
  mutate(periode = "Uke 12")

border_base_2019 <- bind_rows(border_dt_201911_202011,
                              border_dt_201912_202012)
```

# Bakgrunn

Datagrunnlaget for beregningene hentes fra trafikkregistreringspunktene som inngår i riksgrenseindeksen. Det vil gi et representativ utvalg for å kunne beregne trafikkutviklingen. Det gjøres en sammenligning av døgntrafikken, ukedag mot ukedag. Mandag sammenlignes med mandag osv.  

For å få et best mulig bilde av trafikkutviklingen gjøres to sammenligninger:

* Døgntrafikken sammenlignes med tilsvarende døgntrafikk i uke 10 i 2020.
* Døgntrafikken sammenlignes med tilsvarende døgntrafikk i samme uke i 2019.

Alle data er hentet fra [trafikkdata.no](https://www.trafikkdata.no/). Vi tar forbehold om feil i datagrunnlaget. Enkelte trafikkregistreringspunkter er utelatt på grunn av feil på utstyr eller at de ligger på veier som er påvirket av vegarbeid o.l. Datagrunnlaget inkluderer likevel mange nok punkter til å få fram en generell trend i trafikkutviklingen.

Været vil enkelte dager kunne påvirke trafikkmengden. For eksempel vil det ved dårlig føre, som ved stort snøfall eller underkjølt regn, bli redusert framkommelighet og dette fører til mindre trafikk enn normalt. Spesielt gjelder dette en del av grenseovergangene som ligger i fjellstrøk.


# Endring i trafikken over riksgrensen, graf

## Sammenlignet med uke 10 i 2020

```{r plot_202011, fig.width=8, fig.height=8}
border_base_2020 %>%
  ggplot2::ggplot(aes(ukedag, index)) +
  geom_bar(aes(fill = index > 0), stat = "identity",
           color = "#000000", 
           alpha = 0.6) +
  scale_fill_manual(guide = FALSE, breaks = c(TRUE, FALSE), 
                    values = c("#ed1c2e", "#58b02c")) +
  geom_hline(yintercept = 0, color = "#000000") +
  facet_grid(periode ~., switch = "y") +
  scale_y_continuous(position = "right") +
  xlab("") +
  ylab("Endring i trafikkmengde (%)\n") +
  ggtitle(label = "Daglig endring i trafikkmengde",
          subtitle = "") +
  theme(strip.text.y = element_text(angle = 180),
        panel.grid.major = element_blank(), 
        panel.grid.minor = element_blank(),
        panel.background = element_blank(),
        strip.background = element_blank()) +
  labs(caption = "Data: Statens vegvesen")
```


## Fra samme uke i 2019 til 2020

```{r plot_201911, fig.width=8, fig.height=8}
border_base_2019 %>%
  ggplot2::ggplot(aes(ukedag, index)) +
  geom_bar(aes(fill = index > 0), stat = "identity",
           color = "#000000", 
           alpha = 0.6) +
  scale_fill_manual(guide = FALSE, breaks = c(TRUE, FALSE), 
                    values = c("#ed1c2e", "#58b02c")) +
  geom_hline(yintercept = 0, color = "#000000") +
  facet_grid(periode ~., switch = "y") +
  scale_y_continuous(position = "right") +
  xlab("") +
  ylab("Endring i trafikkmengde (%)\n") +
  ggtitle(label = "Daglig endring i trafikkmengde",
          subtitle = "Fra uke 11 2019 til uke 11 i 2020") +
  theme(strip.text.y = element_text(angle = 180),
        panel.grid.major = element_blank(), 
        panel.grid.minor = element_blank(),
        panel.background = element_blank(),
        strip.background = element_blank()) +
  labs(caption = "Data: Statens vegvesen")
```


# Endring i trafikken over riksgrensen, tabeller

## Sammenlignet med uke 10 i 2020

```{r table_2020}
border_base_2020 %>%
  ungroup() %>% 
  select(-no_trp) %>%
  pivot_wider(names_from = ukedag,
              values_from = index) %>% 
  flextable() %>%
  set_header_labels(periode = "Sammenlignet") %>%
  bold(part = "header") %>%
  fontsize(size = 10, part = "all") %>%
  font(fontname = "Lucida Sans Unicode", part = "all") %>%
  bg(bg = "#ED9300", part = "header") %>%
  border_remove() %>%
  hline_top(part = "header", border = borderline) %>%
  hline_bottom(part = "all", border = borderline) %>%
  colformat_num(j = 2:8, na_str = "", digits = 1) %>% 
  autofit() %>%
  height_all(height = .2) %>%
  padding(padding.top = .3,
          padding.bottom = .3) %>%
  set_caption("Prosentvis endring i trafikkmengde fra uke 10 i 2020.")
```

I tabellen over er endringen i trafikkmengden oppgitt i prosent, sammenlignet med uke 10 som utgangspunkt. Det vil si at trafikken har gått ned fra uke 10 til uke 11, når prosentverdien er negativ.


## Fra samme uke i 2019 til 2020

```{r table_2019}
border_base_2019 %>%
  ungroup() %>% 
  select(-no_trp) %>%
  pivot_wider(names_from = ukedag,
              values_from = index) %>% 
  flextable() %>%
  set_header_labels(periode = "Sammenlignet") %>%
  bold(part = "header") %>%
  fontsize(size = 10, part = "all") %>%
  font(fontname = "Lucida Sans Unicode", part = "all") %>%
  bg(bg = "#ED9300", part = "header") %>%
  border_remove() %>%
  hline_top(part = "header", border = borderline) %>%
  hline_bottom(part = "all", border = borderline) %>%
  colformat_num(j = 2:8, na_str = "", digits = 1) %>% 
  autofit() %>%
  height_all(height = .2) %>%
  padding(padding.top = .3,
          padding.bottom = .3) %>%
  set_caption("Prosentvis endring i trafikkmengde fra 2019 til 2020.")
```

I tabellen over er endringen i trafikkmengden oppgitt i prosent, sammenlignet med uke 11 i 2019 som utgangspunkt. Det vil si at trafikken har gått ned fra år 2019 til samme ukedag i 2020, når prosentverdien er negativ. 

