---
title: "Representativitet i byindeks, appendikser"
format: 
  html:
    css: svv.css
    number-sections: true
    toc: true
    toc-location: left
    toc-title: "Innhold"
    toc-expand: true
    df-print: paged
    self-contained: true
crossref:
  fig-title: Figur
  tbl-title: Tabell
  title-delim: .
  fig-prefix: figur
  tbl-prefix: tabell
editor: source
knitr: 
  opts_chunk: 
    echo: false
---


```{r}
#| label: setup
#| include: false
#| echo: false
#| warning: false
#| message: false
  
base::Sys.setlocale(locale = "nb.utf8")
svv_background_color <- "#F5F5F5"

library(tidyverse)
library(patchwork)
library(flextable)
library(vcd)
library(sf)
#library(sfnetworks)
library(igraph)
library(tidygraph)
library(htmltools)
library(leaflet)
library(RColorBrewer)
library(leaflet)

source("H:/Programmering/R/byindeks/leaflet_nvdb_map_setup.R")
source("H:/Programmering/R/byindeks/traffic_link_functions.R")

#source("H:/Programmering/R/byindeks/leaflet_nvdb_map_setup.R")

flextable::set_flextable_defaults(
  #font.size = 8,
  #padding.bottom = .2,
  #padding.top = .4,
  decimal.mark = ",",
  big.mark = " ",
  na_str = ""
)
```

```{r}
#| label: data

this_date <- lubridate::today()
this_date_string <- 
  base::paste0(
    lubridate::mday(this_date), 
    ". ", 
    lubridate::month(this_date, label = TRUE, abbr = FALSE), 
    " ", 
    lubridate::year(this_date)
  )

rtm_trd <- readr::read_rds("representativity/rtm_20_22_trondheim.rds")
rtm_trd_index <- readr::read_rds("representativity/rtm_20_22_trondheim_index.rds")
rtm_random_samples <- readr::read_rds("representativity/rtm_random_samples.rds")

random_samples_stats <-
  rtm_random_samples |> 
  dplyr::summarise(
    n = n(),
    mean_index_p = mean(tw_area_index_p),
    median_index_p = median(tw_area_index_p),
    min_index_p = min(tw_area_index_p),
    max_index_p = max(tw_area_index_p),
    mean_sd = mean(weighted_sd_p),
    sd = sd(tw_area_index_p),
    sd_test = sqrt((1/999) * sum((tw_area_index_p - mean(tw_area_index_p))^2)),
    ci_lower = mean_index_p - 1.96 * sd,
    ci_upper = mean_index_p + 1.96 * sd
  )

rtm_random_samples_ci <- 
  paste0(
    "(", 
    base::sprintf("%.1f", random_samples_stats$ci_lower) |> stringr::str_replace("\\.",","),
    ", ", 
    base::sprintf("%.1f", random_samples_stats$ci_upper) |> stringr::str_replace("\\.",","),
    ")"
  )

links_nj <- readr::read_rds("representativity/link_population_nj.rds")
```


# Innledning
Dette dokumentet er et supplement til notatet "Representativitet i byindeks" og inneholder detaljer om de utforskende dataanalysene som ligger til grunn for vurderingene som er beskrevet i hovednotatet.

Dette notatet er sist oppdatert `r this_date_string`. Kontaktperson er Snorre Hansen, Statens vegvesen (Transport og samfunn, Transportutvikling, Veg- og transportteknologi).


## Bakgrunn
Utgangspunktet for indeksmetodikken er å se på vegnettet som en populasjon som det gjøres et utvalg fra. Individene i populasjonen er trafikklenker, som er vegstrekninger fra kryss til kryss som har homogen trafikkmengde på en tidsoppløsning som er minst et døgn.

Arbeidet med representativitet er gjort før det er gjort en nærmere analyse på selve beregningsmetoden til byindeksen. Representativitet og beregningsmetode henger tett sammen, men det antas her at metodikken for beregning av byindeks er som et vektet gjennomsnitt av trafikklenkenes endring i trafikkarbeid, der trafikkarbeidet er vektene.


# Kjent populasjon
Byindeksen estimerer endring i trafikkarbeid for et byområde basert på trafikkregistreringer på et utvalg veger. Dersom trafikkmengden var kjent på hele vegnettet kunne byindeksen vært beregnet med liten usikkerhet. Et betydelig bidrag til usikkerheten vil nå komme fra det faktum at beregningen gjøres på et utvalg fra en populasjon. 

Med en kjent populasjon kunne et utvalg bli vurdert opp mot populasjonens verdier og det ville være mulig å si noe om representativiteten til utvalget. Populasjonen består av trafikkarbeidet på alle trafikklenker i byområdet. Det er to mulige kilder til en tallfesting av trafikkarbeidet på hver trafikklenke, som omtalt videre i dette kapittelet.


## ÅDT-belagt vegnett
Hvert år estimeres årsdøgntrafikk (ÅDT) for hver trafikklenke. Dette kan benyttes som et mål på populasjonens størrelse. Fram til nå har ÅDT-beleggingen vært utført manuelt med stor grad av skjønn. På lenker med trafikkregistreringer er det den registrerte verdien som har vært utgangspunkt for ÅDT-verdien, men på alle andre lenker er det rimelig å anta at et ulikt skjønn er utvist mellom personer og over tid. Dette gjør det vanskelig å trekke noe sikkert ut fra en sammenligning mellom to årganger. Det kan være at en slik sammenligning egentlig sammenligner endret skjønn over tid mer enn den generelle endringen i trafikk. Generelt kan en si at skjønnet representerer en ukjent, men for stor usikkerhet slik at en direkte sammenligning mellom to årganger med manuelt ÅDT-belagt vegnett blir for usikkert.

Sammenligning av ÅDT-belagt vegnett blir mer aktuelt når ÅDT-estimatene er generert fra en statistisk modell. Men likevel vil usikkerheten på lenker uten registrering være såpass stor at den samlede usikkerheten i en sammenligning mellom to utgaver av populasjonen blir for stor. Indeksen må fortsatt baseres på faktiske registreringer som har liten usikkerhet.

ÅDT-belagt vegnett kan benyttes som grunnlag for å bergene totalt trafikkarbeid i ulike grupperinger av trafikklenkene. Dette kan da benyttes til vekting i beregning av gjennomsnittlig indeks.


## Transportmodell
En transportmodell genererer turer mellom delområder og fordeler disse ut på vegnettet. Resultatet er et estimat på trafikkmengde og trafikkarbeid på alle trafikklenker i området. Data fra regionale transportmodeller (RTM), som har beregnet trafikkmengden på alle strekninger i området for to år, kan benyttes til å beregne en indeks for hver trafikklenke mellom disse to årene. Da har vi en populasjon av trafikklenkeindekser som vi kan trekke ulike utvalg fra for deretter å gjøre sammenligninger med.

Det er to alternative datakilder for utvalget: 

1. Endring i trafikk basert på registrert trafikk 
2. Endring i trafikk basert på RTM-data 

Hvis vi benytter registrert trafikk som grunnlag for trafikklenkeindekser kan det være noe avvik mellom den trafikken som modelleres i RTM og det som faktisk måles i punktene. Faktiske registreringer påvirkes i ulik grad av kortvarige vegstenginger og andre ytre lokale forhold. For at det skal være mulig å sammenligne utvalg og populasjon, må RTM klare å fange opp slike forhold i tilstrekkelig grad. Men det er ikke dette formålet RTM er laget for. Den er mer rettet mot å beskrive normale trafikkforhold. Det er derfor ikke korrekt å sammenligne et utvalg av faktiske trafikklenkeindekser med en populasjonsfordeling basert på RTM-data. Dersom vi benytter RTM-data som grunnlag for trafikklenkeindeksene vil sammenligningen basere seg på samme datagrunnlag. 

Ulempen med denne tilnærmingen er at resultater fra en RTM som dekker det aktuelle geografiske området må være tilgjengelig i to sammenlignbare perioder. En vurdering av representativitet må gjøres for hver månedlige indeksberegning, og dermed blir det ikke praktisk gjennomførbart å benytte RTM-data til dette. Det er likevel interessant å se på et eksempel med RTM-data og vurdere om et gitt utvalg er representativt. I denne analysen kan utvalgets gjennomsnitt sammenlignes med populasjonens gjennomsnitt, og ved å bruke vanlige statistiske metoder kan det vurderes om disse gir samsvarende resultat.

I dette kapittelet er det benyttet resultater fra RTM for Trondheimsområdet for både 2020 og 2022. For hver trafikklenke er det beregnet gjennomsnittlig døgntrafikk for normalvirkedøgn for lette kjøretøy. Dette gir også trafikkarbeidet per trafikklenke. Ved å sette sammen de to årene er trafikklenkeindeksene utregnet for alle lenkene. Det er også kjent hvilke trafikklenker som har et byindekspunkt, og dermed kan vi sammenligne verdier mellom dette utvalget og populasjonen. Trondheim har 50 byindekspunkt, men i denne analysen er det ikke med trafikklenker på kommunale veger. Det er da 42 punkter med i utvalget i denne sammenligningen, og populasjonen består av 1 845 lenker.


### Utvalg med byindekspunkt
Sammenligning av fordelingene til trafikklenkeindeksen er vist i @fig-rtm_pi, hvor trafikklenkeindeksene er vektet med sitt trafikkarbeid. Fra figuren ser vi at begge fordelingene har en klar topp rundt 0, men at utvalget lett kan få større påvirkning fra ekstreme verdier i enkeltpunkt. Det at enkelte verdier er så ekstreme kan få fordelingen rundt null til å se likere ut enn i virkeligheten.

```{r}
#| label: fig-rtm_pi
#| fig-cap: "Sammenligning av trafikklenkeindeksenes fordeling. Legg merke til at skalaen på *y*-aksen er ulik."
#| message: false
#| warning: false

plot_pop_pi <-
  rtm_trd |> 
  dplyr::filter(
    index_p < 300,
    index_p > -300
  ) |> 
  ggplot(aes(index_p)) +
  geom_histogram(aes(weight = weight)) +
  xlim(-305, 305) +
  theme_light() +
  theme(
    axis.ticks.x = element_blank(),
    panel.grid.minor.x = element_blank(),
    panel.grid.major.x = element_blank(),
    panel.grid.minor.y = element_blank(),
    plot.background = element_rect(fill = svv_background_color),
    panel.background = element_rect(fill = svv_background_color)
  ) +
  labs(
    x = "Indeks (%)", 
    y = NULL
  ) +
  ggtitle(
    "Alle trafikklenkeindekser i hele området"
  )

plot_sam_pi <-
  rtm_trd |> 
  dplyr::filter(
    index_p < 300,
    index_p > -300,
    city_trp == TRUE
  ) |> 
  ggplot(aes(index_p)) +
  geom_histogram(aes(weight = weight)) +
  xlim(-305, 305) +
  theme_light() +
  theme(
    axis.ticks.x = element_blank(),
    panel.grid.minor.x = element_blank(),
    panel.grid.major.x = element_blank(),
    panel.grid.minor.y = element_blank(),
    plot.background = element_rect(fill = svv_background_color),
    panel.background = element_rect(fill = svv_background_color)
  ) +
  labs(
    x = "Indeks (%)", 
    y = NULL
  ) +
  ggtitle(
    "Byindekspunktene"
  )

plot_pop_pi / plot_sam_pi + 
  patchwork::plot_annotation(
    title = "Histogram over trafikklenkeindekser",
    subtitle = "Data for 2020-2022, regional transportmodell for Trondheimsområdet",
    theme = theme(plot.background = element_rect(fill = svv_background_color))
  ) +
  patchwork::plot_layout(axes = "collect")
```

Hvis vi begrenser indeksverdiene til intervallet (-30, 30) ser vi i @fig-rtm_pi_2 at forskjellene i fordelingene kommer tydeligere fram. Det er nå tydelig at utvalget har en større andel verdier på den positive siden.

```{r}
#| label: fig-rtm_pi_2
#| fig-cap: "Sammenligning av trafikklenkeindeksenes fordeling. Legg merke til at skalaen på *y*-aksen er ulik."
#| message: false
#| warning: false

plot_pop_pi_2 <-
  rtm_trd |> 
  dplyr::filter(
    index_p < 30,
    index_p > -30
  ) |> 
  ggplot(aes(index_p)) +
  geom_histogram(aes(weight = weight)) +
  xlim(-35, 35) +
  theme_light() +
  theme(
    axis.ticks.x = element_blank(),
    panel.grid.minor.x = element_blank(),
    panel.grid.major.x = element_blank(),
    panel.grid.minor.y = element_blank(),
    plot.background = element_rect(fill = svv_background_color),
    panel.background = element_rect(fill = svv_background_color)
  ) +
  labs(
    x = "Indeks (%)", 
    y = NULL
  ) +
  ggtitle(
    "Alle trafikklenkeindekser i hele området"
  )

plot_sam_pi_2 <-
  rtm_trd |> 
  dplyr::filter(
    index_p < 30,
    index_p > -30,
    city_trp == TRUE
  ) |> 
  ggplot(aes(index_p)) +
  geom_histogram(aes(weight = weight)) +
  xlim(-35, 35) +
  theme_light() +
  theme(
    axis.ticks.x = element_blank(),
    panel.grid.minor.x = element_blank(),
    panel.grid.major.x = element_blank(),
    panel.grid.minor.y = element_blank(),
    plot.background = element_rect(fill = svv_background_color),
    panel.background = element_rect(fill = svv_background_color)
  ) +
  labs(
    x = "Indeks (%)", 
    y = NULL
  ) +
  ggtitle(
    "Byindekspunktene"
  )

plot_pop_pi_2 / plot_sam_pi_2 + 
  patchwork::plot_annotation(
    title = "Histogram over trafikklenkeindekser",
    subtitle = "Data for 2020-2022, regional transportmodell for Trondheimsområdet",
    theme = theme(plot.background = element_rect(fill = svv_background_color))
  ) +
  patchwork::plot_layout(axes = "collect")
```

For å se hvor godt utvalget representerer populasjonen kan vi nå sammenligne den gjennomsnittlige indeksverdien. Dette er vist i @tbl-rtm_index, hvor vi vi som ventet ser at vektet indeks ligger noe høyere i utvalget enn i populasjonen.

```{r}
#| label: tbl-rtm_index
#| tbl-cap:  "Sammenligning av indeks i utvalg og populasjon ved bruk av RTM-data. Konfidensintervallene (KI) gjelder for vektet indeks, og de korrigerte er justert med en faktor som tar hensyn til at populasjonen er av endelig størrelse."

rtm_trd_index |> 
  dplyr::select(
    n_trp,
    area_index_p,
    tw_area_index_p,,
    weighted_sd_p,
    ci_lower,
    ci_upper,
    ci_lower_fpc,
    ci_upper_fpc
  ) |> 
  flextable::flextable() |>
  colformat_double(j = 2:5, digits = 1) |>
  set_header_labels(
    n_trp = "Antall lenker",
    area_index_p = "Uvektet indeks (%)",
    tw_area_index_p = "Vektet indeks (%)",
    weighted_sd_p = "Standardavvik",
    ci_lower = "KI nedre",
    ci_upper = "KI øvre",
    ci_lower_fpc = "KI nedre korrigert",
    ci_upper_fpc = "KI øvre korrigert"
  ) |>
  align(j = 4, align = "center", part = "all") |>
  bold(part = "header") |>
  bg(bg = "#ED9300", part = "header")
```

Siden byindeksen er et mål på endring i trafikkarbeid, og populasjonens trafikkarbeid er kjent, kan utvalgsusikkerheten dempes med en korreksjonsfaktor for endelig populasjonsstørrelse. Det er stor spredning i indeksverdiene til utvalget, og dette gjenspeiles i det brede konfidensintervallet. Utvalgets konfidensintervall blir veldig stort i dette eksempelet fordi det er noen av trafikklenkeindeksene som har ganske høy verdi. At konfidensintervallet er såpass bredt er i seg selv et så stort problem at det helt overskygger det hyggelige faktum at det også omfatter populasjonsgjennomsnittet.

Vi kan se nærmere på hvordan utvalget representerer populasjonen ved å se på andre størrelser enn selve trafikklenkeindeksen. I datasettet fra RTM er det først og fremst trafikkarbeid og vegkategori som er de aktuelle og tilgjengelige variablene som kan undersøkes.

Fordeling av trafikkarbeid på trafikklenkene er vist i @fig-rtm_tw. Her ser vi tydelig at utvalget er noe forskjøvet mot høyere verdier enn populasjonen.

```{r}
#| label: fig-rtm_tw
#| fig-cap: "Sammenligning av trafikkarbeidets fordeling. Legg merke til at skalaen på *y*-aksen er ulik. Fordi trafikkarbeidstallene varierer over en stor skala er verdiene her log-transformert for å lette den visuelle sammenligningen." 
#| message: false
#| warning: false

rtm_trd_log_tw <-
  rtm_trd |> 
  dplyr::filter(
    traffic_work_22 > 0
  ) |>
  dplyr::mutate(
    log_traffic_work_22 = log(traffic_work_22)
  )
  
x_min <- min(rtm_trd_log_tw$log_traffic_work_22) |> floor() - 1
x_max <- max(rtm_trd_log_tw$log_traffic_work_22) |> ceiling() + 1

plot_pop_tw <-
  rtm_trd_log_tw |> 
  ggplot(aes(log_traffic_work_22)) +
  geom_histogram() +
  xlim(x_min, x_max) +
  theme_light() +
  theme(
    axis.ticks.x = element_blank(),
    panel.grid.minor.x = element_blank(),
    panel.grid.major.x = element_blank(),
    panel.grid.minor.y = element_blank(),
    plot.background = element_rect(fill = svv_background_color),
    panel.background = element_rect(fill = svv_background_color)
  ) +
  labs(
    x = "Trafikkarbeid (log kjøretøykm per dag)", 
    y = NULL
  ) +
  ggtitle(
    "Alle trafikklenker i området"
  )

plot_sam_tw <-
  rtm_trd_log_tw |> 
  dplyr::filter(
    city_trp == TRUE
  ) |> 
  ggplot(aes(log_traffic_work_22)) +
  geom_histogram() +
  xlim(x_min, x_max) +
  theme_light() +
  theme(
    axis.ticks.x = element_blank(),
    panel.grid.minor.x = element_blank(),
    panel.grid.major.x = element_blank(),
    panel.grid.minor.y = element_blank(),
    plot.background = element_rect(fill = svv_background_color),
    panel.background = element_rect(fill = svv_background_color)
  ) +
  labs(
    x = "Trafikkarbeid (log kjøretøykm per dag)", 
    y = NULL
  ) +
  ggtitle(
    "Trafikklenkene med byindekspunkt"
  )

plot_pop_tw / plot_sam_tw + 
  patchwork::plot_annotation(
    title = "Histogram over trafikkarbeid",
    subtitle = "Data for 2020-2022, regional transportmodell for Trondheimsområdet",
    theme = theme(plot.background = element_rect(fill = svv_background_color))
  ) +
  patchwork::plot_layout(axes = "collect")

```

En mulig indikator på om utvalget er tilfeldig er om det fordeler seg jevnt på vegkategori. I @fig-rtm_road_cat ser vi at utvalget er overrepresentert på riksveg, både når vi teller opp antall lenker og ser på fordelingen av trafikkarbeid.

```{r}
#| label: fig-rtm_road_cat
#| fig-cap: "Sammenligning av fordeling av vegkategori i populasjon og utvalg." 
#| message: false
#| warning: false

rtm_trd_road_cat <-
  rtm_trd |> 
  dplyr::filter(
    traffic_work_22 > 0
  ) |>
  dplyr::mutate(
    road_category = stringr::str_sub(road_ref, 1, 1) |> factor(levels = c("E", "R", "F"))
  ) 

rtm_trd_pop_road_cat <-
  rtm_trd_road_cat |> 
  dplyr::summarise(
    count = n(),
    tw = sum(traffic_work_20),
    .by = c(road_category)
  ) |> 
  dplyr::mutate(
    total_count = sum(count),
    total_tw = sum(tw),
    percentage_road_cat = count / total_count,
    percentage_tw = tw / total_tw,
    selection = "alle"
  )

rtm_trd_sam_road_cat <-
  rtm_trd_road_cat |> 
  dplyr::filter(city_trp == TRUE) |> 
  dplyr::summarise(
    count = n(),
    tw = sum(traffic_work_20),
    .by = c(road_category)
  ) |> 
  dplyr::mutate(
    total_count = sum(count),
    total_tw = sum(tw),
    percentage_road_cat = count / total_count,
    percentage_tw = tw / total_tw,
    selection = "byindeks"
  )
  
rtm_trd_road_cat_stats <-
  dplyr::bind_rows(
    rtm_trd_pop_road_cat,
    rtm_trd_sam_road_cat
  ) 

rtm_trd_road_cat_count_plot <-
  rtm_trd_road_cat_stats |> 
  ggplot(aes(road_category, percentage_road_cat, group = selection, fill = selection)) +
  geom_col(position = "dodge2") +
  theme_light() +
  theme(
    axis.ticks.x = element_blank(),
    panel.grid.minor.x = element_blank(),
    panel.grid.major.x = element_blank(),
    panel.grid.minor.y = element_blank(),
    plot.background = element_rect(fill = svv_background_color),
    panel.background = element_rect(fill = svv_background_color),
    legend.background = element_rect(fill = svv_background_color),
    legend.position = "bottom"
  ) +
  scale_fill_manual(
    values = c(
          "alle" = "#008ec2",
          "byindeks" = "#ed9300"
        ),
        labels = c(
          "Alle",
          "Indekspunkt"
        ),
        name = "Utvalg"
  ) +
  labs(
    x = "Vegkategori", 
    y = NULL
  ) +
  ggtitle(
    "Antall lenker"
  )

rtm_trd_road_cat_tw_plot <-
  rtm_trd_road_cat_stats |> 
  ggplot(aes(road_category, percentage_tw, group = selection, fill = selection)) +
  geom_col(position = "dodge2") +
  theme_light() +
  theme(
    axis.ticks.x = element_blank(),
    panel.grid.minor.x = element_blank(),
    panel.grid.major.x = element_blank(),
    panel.grid.minor.y = element_blank(),
    plot.background = element_rect(fill = svv_background_color),
    panel.background = element_rect(fill = svv_background_color),
    legend.background = element_rect(fill = svv_background_color),
    legend.position = "bottom"
  ) +
  scale_fill_manual(
    values = c(
          "alle" = "#008ec2",
          "byindeks" = "#ed9300"
        ),
        labels = c(
          "Alle",
          "Indekspunkt"
        ),
        name = "Utvalg"
  ) +
  labs(
    x = "Vegkategori", 
    y = NULL
  ) +
  ggtitle(
    "Trafikkarbeid"
  )

rtm_trd_road_cat_count_plot / rtm_trd_road_cat_tw_plot + 
  patchwork::plot_annotation(
    title = "Fordeling av vegkategori",
    subtitle = "Data for 2020-2022, regional transportmodell for Trondheimsområdet",
    theme = theme(plot.background = element_rect(fill = svv_background_color))
  ) +
  patchwork::plot_layout(axes = "collect")
```


```{r}
#| label: rtm_road_cat_chisq

# chi_test <- stats::chisq.test(rtm_trd_sam_road_cat$count, p = rtm_trd_pop_road_cat$percentage_road_cat)
# chi_test
# chi_test$expected
# A category with too low expected value (less than five) -> must use Fisher's exact test. 
# There are more exact tests, but they are generally limited to 2x2 tables.

# Must have a contingency table
rtm_trd_road_cat_stats_contingency <-
  rtm_trd_road_cat_stats |> 
  tidyr::pivot_wider(
    id_cols = selection,
    names_from = road_category,
    values_from = count
  ) |> 
  tibble::column_to_rownames(var = "selection")


# TODO: look at Exact Test of Goodness-of-Fit
# Null: sample and population have no association, or does not have same distribution  
fisher_test <- stats::fisher.test(rtm_trd_road_cat_stats_contingency)

#mosaicplot(rtm_trd_road_cat_stats_contingency)

# vcd::mosaic(
#   rtm_trd_road_cat_stats_contingency
#   )
```
For å finne ut om utvalget kan sies å være trukket tilfeldig fra populasjonen, kan vi bruke Fishers eksakte test for uavhengighet. Den viser en $p$-verdi på `r round(fisher_test$p.value, 5) |> as.character() |> stringr::str_replace("\\.",",")`, som tydelig indikerer at utvalget ikke er tilfeldig valgt med hensyn på vegkategori.

Det er to spørsmål som melder seg:

- Finnes det andre variabler enn vegkategori og trafikkarbeid (eventuelt inndelt i grupper etter størrelse) som er gode indikatorer på representativitet? For å finne svaret på dette, må vi bruke et annet datasett enn RTM. 
- Vil andre tilfeldige utvalg gi resultater som ligger nærmere populasjonsgjennomsnittet?


### Simulerte utvalg
Utvalget med byindekspunkt er ikke tilfeldig trukket ut, men er en kombinasjon av et beleilighetsutvalg og ekspertutvalg. Indeksverdiene i @tbl-rtm_index er ikke veldig forskjellige, og standardavvikene er veldig like. Dette er en indikasjon på at utvalget representerer populasjonen ganske godt. Hvis vi foretar en helt tilfeldig uttrekning av 42 lenker fra populasjonen, hvordan vil det ligne på utvalget som byindekspunktene utgjør?

I et eksempel med 1 000 tilfeldige utvalg fra populasjonen får vi en gjennomsnittlig byindeks på `r round(random_samples_stats$mean_index_p, 2) |> as.character() |> stringr::str_replace("\\.",",")` %. Dette ligger som ventet veldig nære gjennomsnittet for den kjente populasjonen. Standardfeilen for utvalget er `r sprintf("%.1f", random_samples_stats$sd) |> stringr::str_replace("\\.",",")` prosentpoeng, og dette er relativt høyt, noe som gjenspeiler stor variasjon i populasjonen. Et empirisk konfidensintervall rundt gjennomsnittet av de 1 000 utvalgene er `r  rtm_random_samples_ci`. Dette omfatter resultatet med byindekspunktene. Blant de 1 000 utvalgene er det `r rtm_random_samples |> dplyr::filter(tw_area_index_p > 8.3) |> nrow()` tilfeller med indeks større enn 8,3 %.

Dette eksempelet gjelder kun for Trondheim og for en enkelt variant av år som sammenlignes. Det er ikke mulig å generalisere resultatene utover dette. En egen analyse må gjøres for hvert byområde og hver variant av utvalg og år. Til dette er ikke RTM-data lett tilgjengelig, men forhåpentligvis er det mulig å bruke trafikklenker fra Trafikkdatasystemet til å gjøre noe lignende.


# Utvalg
I Trafikkdatasystemet er det generert opp trafikklenker fra det digitale vegnettet i NVDB, som så er beriket med flere aktuelle variabler:

- vegkategori
- lenkelengde
- trafikkmengde (ÅDT)
- trafikkarbeid
- minste og største antall kjørefelt
- laveste og høyeste fartsgrense
- funksjonsklasse
- funksjonell vegklasse

I tillegg er det hentet inn datasett fra SSB i form av polygoner med informasjon om:

- tettsteder
- antall næringsvirksomheter
- antall ansatte
- antall innbyggere

Verdiene for disse størrelsene er tilknyttet de trafikklenkene som overlapper med polygonene. 

Trafikklenkene er lett tilgjengelige via API og eksportfunksjonalitet i Trafikkdatasystemet og holdes kontinuerlig oppdatert.

De regionale transportmodellene har egenskaper på sine trafikklenker som kunne være aktuelle variabler i indekssammenheng:

- fordeling av reiselengder
- fordeling av reisehensikt
- andel turer

I byindekssammenheng er det kun relevant å se på reiser utført av bilfører. Verdiene finnes i hver enkelt delområdemodell, men det er ikke et felles sted å hente disse variablene fra, noe som gjør de mindre tilgjengelig og dermed uaktuelle for videre bruk i byindekssammenheng.


## Forklaringsvariabler
For å finne ut om noen av de tilgjengelige variablene kan brukes til å forklare størrelsen og variasjonen til trafikklenkeindeksene, er det gjennomført en korrelasjonanalyse. For kategoriske forklaringsvariabler kan vi visuelt vurdere variasjonen ved hjelp av boksplott, mens for numeriske ser vi på Spearmans korrelasjonskoeffisient (som tar høyde for eventuelle ikke-lineære sammenhenger).

Vi finner at ingen av de tilgjengelige variablene har noen tydelig korrelasjon med trafikklenkeindeksen.


## Sensitivitetsanalyse
Hvordan påvirker stratifiseringen indeksverdiene? 



## Minste antall punkt


## Stratifisert trafikkarbeid
Alle tilgjengelige variabler viser liten korrelasjon med punktindeksen. Uansett vil trafikkarbeid ha innvirkning på byindeksen siden det utgjør vektingen. Det er derfor viktig at utvalget dekker fordelingen av trafikkarbeid.

Pass på at strata ikke er for små - unngå å ha noen uten observasjoner.

Se innvirkingen av økende antall strata på trafikkarbeid - nærmer det seg individuell vekting?


# Mål for representativitet
Føyningsmål fra for eksempel Kolmogorov-Smirnov-testen gir ett tall som er den største avstanden mellom to fordelinger. Et avstandsmål som summerer opp "hele" avviket mellom to fordelinger er å foretrekke. Avvik (deviance). 



## Fordeling av punkt
Ved å se på vegnettet som en sammenhengende grafstruktur, kan det beregnes grafparametre som beskriver dekningen av trafikklenker.


### Gjennomsnittlig avstand
Et relevant mål er den gjennomsnittlige korteste avstanden fra trafikklenkene som ikke er med i utvalget til de som er utvalgt. Dette sier noe om hvor spredt punktene ligger. Det er ikke noe naturlig grenseverdi for dette, men det kan sammenlignes over tid.

For å beregne dette er det nødvendig å linjetransformere grafen slik at trafikklenker blir representert som noder.

Gjennomsnittlig korteste veg fra ikke-valgte noder. 

Dette tar opp i seg dekningen av hele vegnettet. Har ingen implisitt antagelse om romlig korrelasjon. Men verdien vil være vanskelig å tolke og sette en grense for for hva som er bra nok (men det er kanskje en bra ting). Det beste resultatet gitt $n$ punkt kan formuleres som et optimeringsproblem, som vi kan sammenligne med. Men hva forteller det oss? Litt kunstig å sette et fast antall punkt. Se på hvor mye bedre det kan bli dersom antallet øker, og verre om det minker. Kan være et mål på hvor godt spredt de utvalgte punktene er. Interessant å se denne verdien som en tidsserie parallelt med indeksen. 

Kan brukes til å simulere utvalg, og peke ut den beste posisjonen til punkt $n+1$. Kan vi vekte avstanden med trafikkarbeid?


### Andel utvalgte trafikklenker inkludert nærmeste nabolenker
Dette impliserer at det er en romlig korrelasjon mellom nabolenker, men den er ikke påviselig.


# Eksempel med Nord-Jæren
Nord-Jæren er valgt ut som eksempel fordi det er en eksisterende byindeks med historikk tilbake til referanseåret 2017. Det er mange trafikkregistreringspunkter i området, og det er blitt flere etter 2017. Dagens byindeks benytter et relativt lavt antall punkter mot det som er tilgjengelig i dag. Hvordan et økende antall punkter kan benyttes utover i en tidsserie er et eget tema, men her er det interessant å sammenligne representativiteten til ulike utvalg. Det er ingen kommunale veger med i dagens byindeks, og det synes heller ikke å være relevant å inkludere noen av disse.


## Fordeling av trafikklenker
I @fig-map_nj vises alle trafikklenker som er definert som populasjonen i området. 

```{r}
#| label: fig-map_nj
#| message: false
#| fig-cap: !expr map_caption

map_links_with_function_class(links_nj)
```

</br>
I @fig-function_class_nj vises trafikkarbeidsfordelingen til trafikklenkene oppdelt i funksjonsklasse. 

```{r}
#| label: fig-function_class_nj
#| fig-cap: "Fordeling av funksjonsklasse i populasjon og utvalg." 
#| message: false
#| warning: false

visualize_function_class_distribution(links_nj)
```

I @tbl-trp_count_nj oppsummeres andel trafikkarbeid i populasjon og utvalg.

```{r}
#| label: tbl-trp_count_nj
#| tbl-cap:  "Statistikk for trafikklenker på Nord-Jæren."


table_link_statistics(links_nj)
```

Utvalget av lenker med trafikkregistrering består her av alle kontinuerlige punkt som eksisterer per 2024. I en konkret byindeksberegning er det neppe mulig å bruke alle. Hvilke punkt som kan være med blir begrenset av:

- tilgjengelighet på data av god nok kvalitet
- hvilke år som skal sammenlignes (blant annet referanseår)
- andel gjennomgangstrafikk
- hva som er god nok geografisk spredning 
- god nok fordeling på funksjonsklasse


## Ulike utvalg
Ikke alle punkter kan være med i en indeksberegning. Noen ligger for nærme hverandre.

### De opprinnelige 24
I @fig-function_class_nj_24 vises trafikkarbeidsfordelingen til de 24 trafikklenkene som har de opprinnelige byindekspunktene. 

```{r}
#| label: fig-function_class_nj_24
#| fig-cap: "Fordeling av funksjonsklasse i populasjon og utvalg med 24 punkt." 
#| message: false
#| warning: false

links_nj |> 
  dplyr::mutate(
    point_id =
      dplyr::case_when(
        city_trp ~ point_id,
        TRUE ~ NA_character_
      )
  ) |> 
  visualize_function_class_distribution()
```

I @tbl-trp_count_nj oppsummeres andel trafikkarbeid i populasjon og utvalg.

```{r}
#| label: tbl-trp_count_nj_24
#| tbl-cap:  "Statistikk for trafikklenker på Nord-Jæren med utvalg på 24 punkt."

links_nj |> 
  dplyr::mutate(
    point_id =
      dplyr::case_when(
        city_trp ~ point_id,
        TRUE ~ NA_character_
      )
  ) |> 
  table_link_statistics()
```


### De foreslåtte 70?



## Simulerte utvalg

## Mål for representativitet