---
title: "Representativitet i byindeks, appendikser"
format: 
  html:
    css: svv.css
    number-sections: true
    toc: true
    toc-location: left
    toc-title: "Innhold"
    toc-expand: true
    df-print: paged
    self-contained: true
crossref:
  fig-title: Figur
  tbl-title: Tabell
  title-delim: .
  fig-prefix: figur
  tbl-prefix: tabell
editor: source
knitr: 
  opts_chunk: 
    echo: false
---


```{r}
#| label: setup
#| include: false
#| echo: false
#| warning: false
#| message: false
  
base::Sys.setlocale(locale = "nb.utf8")
svv_background_color <- "#F5F5F5"

library(tidyverse)
library(patchwork)
library(flextable)
#library(sf)
#library(sfnetworks)
library(igraph)
library(tidygraph)
library(htmltools)
#library(leaflet)
library(RColorBrewer)

#source("H:/Programmering/R/byindeks/leaflet_nvdb_map_setup.R")

flextable::set_flextable_defaults(
  #font.size = 8,
  #padding.bottom = .2,
  #padding.top = .4,
  decimal.mark = ",",
  big.mark = " ",
  na_str = ""
)
```

```{r}
#| label: data

rtm_trd <- readr::read_rds("representativity/rtm_20_22_trondheim.rds")
rtm_trd_index <- readr::read_rds("representativity/rtm_20_22_trondheim_index.rds")
```


# Innledning
Dette dokumentet er et supplement til notatet "Representativitet i byindeks" og inneholder detaljer om de utforskende dataanalysene som ligger til grunn for vurderingene som er beskrevet i hovednotatet.

Arbeidet med representativitet er gjort før det er gjort en nærmere analyse på selve beregningsmetoden til byindeksen. Representativitet og beregningsmetode henger tett sammen, men det antas her at metodikken for beregning av byindeks er som et vektet gjennomsnitt av trafikklenkenes endring i trafikkarbeid, der trafikkarbeidet er vektene.


# Trafikkarbeid for hele populasjonen
Byindeksen estimerer endring i trafikkarbeid for et byområde basert på trafikkregistreringer på et utvalg veger. Dersom trafikkmengden var kjent på hele vegnettet kunne byindeksen vært beregnet med liten usikkerhet. Et betydelig bidrag til usikkerheten vil nå komme fra det faktum at beregningen gjøres på et utvalg fra en populasjon. Med en kjent populasjon kunne et utvalg bli vurdert opp mot populasjonens verdier og det ville være mulig å si noe om representativiteten til utvalget.

Populasjonen består av trafikkarbeidet på alle trafikklenker i byområdet. Det er to mulige kilder til en tallfesting av trafikkarbeidet på hver trafikklenke, som omtalt videre i dette kapittelet.


## Sammenligning av to årganger med ÅDT-belagt vegnett
Hvert år estimeres årsdøgntrafikk (ÅDT) for hver trafikklenke. Dette kan benyttes som et mål på populasjonens størrelse. Fram til nå har ÅDT-beleggingen vært utført manuelt med stor grad av skjønn. På lenker med trafikkregistreringer er det den registrerte verdien som har vært utgangspunkt for ÅDT-verdien, men på alle andre lenker er det rimelig å anta at et ulikt skjønn er utvist mellom personer og over tid. Dette gjør det vanskelig å trekke noe sikkert ut fra en sammenligning mellom to årganger. Det kan være at en slik sammenligning egentlig sammenligner endret skjønn over tid mer enn den generelle endringen i trafikk.

Sammenligning av ÅDT-belagt vegnett blir mer aktuelt når ÅDT-estimatene er generert fra en statistisk modell. Men likevel vil usikkerheten på lenker uten registrering være såpass stor at den samlede usikkerheten i en sammenligning mellom to utgaver av populasjonen blir for stor. Indeksen må fortsatt baseres på faktiske registreringer som har liten usikkerhet.


## Sammenligning av ÅDT fra ulike transportmodellkjøringer
En transportmodell genererer turer mellom delområder og fordeler disse ut på vegnettet. Resultatet er et estimat på trafikkmengde og trafikkarbeid på alle trafikklenker i området. Data fra regionale transportmodeller (RTM), som har beregnet trafikkmengden på alle strekninger i området for to år, kan benyttes til å beregne punktindeksen mellom disse to årene. Da har vi en populasjon av punktindekser som vi kan trekke ulike utvalg fra for deretter å gjøre sammenligninger med.

Det er to alternative datakilder for utvalget: 

1. Endring i trafikk basert på registrert trafikk 
2. Endring i trafikk basert på RTM-data 

Hvis vi benytter registrert trafikk som grunnlag for trafikklenkeindekser kan det være noe avvik mellom den trafikken som modelleres i RTM og det som faktisk måles i punktene. Faktiske registreringer påvirkes i ulik grad av kortvarige vegstenginger og andre ytre lokale forhold. For at det skal være mulig å sammenligne utvalg og populasjon, må RTM klare å fange opp slike forhold i tilstrekkelig grad. Men det er ikke dette formålet RTM er laget for. Den er mer rettet mot å beskrive normale trafikkforhold. Det er derfor ikke korrekt å sammenligne et utvalg med faktiske punktindekser med en populasjonsfordeling basert på RTM-data. Dersom vi benytter RTM-data som grunnlag for punktindeksene vil sammenligningen basere seg på samme datagrunnlag. 

Ulempen med denne tilnærmingen er at resultater fra en RTM som dekker det aktuelle geografiske området må være tilgjengelig i to sammenlignbare perioder. En vurdering av representativitet må gjøres for hver månedlige indeksberegning, og dermed blir det ikke praktisk gjennomførbart å benytte RTM-data til dette. Det er likevel interessant å se på et eksempel med RTM-data og vurdere om et gitt utvalg er representativt. I denne analysen kan utvalgets gjennomsnitt sammenlignes med populasjonens gjennomsnitt, og ved å bruke vanlige statistiske metoder kan det vurderes om disse gir samsvarende resultat.


### Sammenligning av utvalg og populasjon
I dette kapittelet er det benyttet resultater fra RTM for Trondheimsområdet for både 2020 og 2022. For hver trafikklenke er det beregnet gjennomsnittlig døgntrafikk for normalvirkedøgn for lette kjøretøy. Dette gir også trafikkarbeidet per trafikklenke. Ved å sette sammen de to årene er punktindeksene utregnet for alle lenkene. Det er også kjent hvilke trafikklenker som har et byindekspunkt, og dermed kan vi sammenligne verdier mellom dette utvalget og populasjonen. Trondheim har 50 byindekspunkt, men i denne analysen er det ikke med trafikklenker på kommunale veger. Det er 43 punkter med i utvalget i denne sammenligningen, og populasjonen består av 1 861 lenker.


#### Punktindekser
Sammenligning av fordelingene til punktindeksen er vist i @fig-rtm_pi, hvor punktindeksene er vektet med sitt trafikkarbeid. Fra figuren ser vi at begge fordelingene har en klar topp rundt 0, men at utvalget lett kan få større påvirkning fra ekstreme verdier i enkeltpunkt. Det at enkelte verdier er så ekstreme kan få fordelingen rundt null til å se likere ut enn i virkeligheten.

```{r}
#| label: fig-rtm_pi
#| fig-cap: "Sammenligning av punktindeksenes fordeling. Legg merke til at skalaen på *y*-aksen er ulik."
#| message: false
#| warning: false

plot_pop_pi <-
  rtm_trd |> 
  dplyr::filter(
    index_p < 300,
    index_p > -300
  ) |> 
  ggplot(aes(index_p)) +
  geom_histogram(aes(weight = weight)) +
  xlim(-305, 305) +
  theme_light() +
  theme(
    axis.ticks.x = element_blank(),
    panel.grid.minor.x = element_blank(),
    panel.grid.major.x = element_blank(),
    panel.grid.minor.y = element_blank(),
    plot.background = element_rect(fill = svv_background_color),
    panel.background = element_rect(fill = svv_background_color)
  ) +
  labs(
    x = "Indeks (%)", 
    y = NULL
  ) +
  ggtitle(
    "Alle punktindekser i hele området"
  )

plot_sam_pi <-
  rtm_trd |> 
  dplyr::filter(
    index_p < 300,
    index_p > -300,
    city_trp == TRUE
  ) |> 
  ggplot(aes(index_p)) +
  geom_histogram(aes(weight = weight)) +
  xlim(-305, 305) +
  theme_light() +
  theme(
    axis.ticks.x = element_blank(),
    panel.grid.minor.x = element_blank(),
    panel.grid.major.x = element_blank(),
    panel.grid.minor.y = element_blank(),
    plot.background = element_rect(fill = svv_background_color),
    panel.background = element_rect(fill = svv_background_color)
  ) +
  labs(
    x = "Indeks (%)", 
    y = NULL
  ) +
  ggtitle(
    "Byindekspunktene"
  )

plot_pop_pi / plot_sam_pi + 
  patchwork::plot_annotation(
    title = "Histogram over punktindekser",
    subtitle = "Data for 2020-2022, regional transportmodell for Trondheimsområdet",
    theme = theme(plot.background = element_rect(fill = svv_background_color))
  ) +
  patchwork::plot_layout(axes = "collect")
```

Hvis vi begrenser indeksverdiene til intervallet (-30, 30) ser vi i @fig-rtm_pi_2 at fordelingene er litt mer forskjellig, og at utvalget har en større andel verdier på den positive siden.

```{r}
#| label: fig-rtm_pi_2
#| fig-cap: "Sammenligning av punktindeksenes fordeling. Legg merke til at skalaen på *y*-aksen er ulik."
#| message: false
#| warning: false

plot_pop_pi_2 <-
  rtm_trd |> 
  dplyr::filter(
    index_p < 30,
    index_p > -30
  ) |> 
  ggplot(aes(index_p)) +
  geom_histogram(aes(weight = weight)) +
  xlim(-35, 35) +
  theme_light() +
  theme(
    axis.ticks.x = element_blank(),
    panel.grid.minor.x = element_blank(),
    panel.grid.major.x = element_blank(),
    panel.grid.minor.y = element_blank(),
    plot.background = element_rect(fill = svv_background_color),
    panel.background = element_rect(fill = svv_background_color)
  ) +
  labs(
    x = "Indeks (%)", 
    y = NULL
  ) +
  ggtitle(
    "Alle punktindekser i hele området"
  )

plot_sam_pi_2 <-
  rtm_trd |> 
  dplyr::filter(
    index_p < 30,
    index_p > -30,
    city_trp == TRUE
  ) |> 
  ggplot(aes(index_p)) +
  geom_histogram(aes(weight = weight)) +
  xlim(-35, 35) +
  theme_light() +
  theme(
    axis.ticks.x = element_blank(),
    panel.grid.minor.x = element_blank(),
    panel.grid.major.x = element_blank(),
    panel.grid.minor.y = element_blank(),
    plot.background = element_rect(fill = svv_background_color),
    panel.background = element_rect(fill = svv_background_color)
  ) +
  labs(
    x = "Indeks (%)", 
    y = NULL
  ) +
  ggtitle(
    "Byindekspunktene"
  )

plot_pop_pi_2 / plot_sam_pi_2 + 
  patchwork::plot_annotation(
    title = "Histogram over punktindekser",
    subtitle = "Data for 2020-2022, regional transportmodell for Trondheimsområdet",
    theme = theme(plot.background = element_rect(fill = svv_background_color))
  ) +
  patchwork::plot_layout(axes = "collect")
```


#### Trafikkarbeid
Fordeling av trafikkarbeid på lenkene er vist i @fig-rtm_tw. Her ser vi tydelig at utvalget er noe forskjøvet mot høyere verdier enn populasjonen.

```{r}
#| label: fig-rtm_tw
#| fig-cap: "Sammenligning av trafikkarbeidets fordeling. Legg merke til at skalaen på *y*-aksen er ulik. Fordi trafikkarbeidstallene varierer over en stor skala er verdiene her log-transformert for å lette den visuelle sammenligningen." 
#| message: false
#| warning: false

rtm_trd_log_tw <-
  rtm_trd |> 
  dplyr::filter(
    traffic_work_22 > 0
  ) |>
  dplyr::mutate(
    log_traffic_work_22 = log(traffic_work_22)
  )
  
x_min <- min(rtm_trd_log_tw$log_traffic_work_22) |> floor() - 1
x_max <- max(rtm_trd_log_tw$log_traffic_work_22) |> ceiling() + 1

plot_pop_tw <-
  rtm_trd_log_tw |> 
  ggplot(aes(log_traffic_work_22)) +
  geom_histogram() +
  xlim(x_min, x_max) +
  theme_light() +
  theme(
    axis.ticks.x = element_blank(),
    panel.grid.minor.x = element_blank(),
    panel.grid.major.x = element_blank(),
    panel.grid.minor.y = element_blank(),
    plot.background = element_rect(fill = svv_background_color),
    panel.background = element_rect(fill = svv_background_color)
  ) +
  labs(
    x = "Trafikkarbeid (log kjøretøykm per dag)", 
    y = NULL
  ) +
  ggtitle(
    "Alle trafikklenker i området"
  )

plot_sam_tw <-
  rtm_trd_log_tw |> 
  dplyr::filter(
    city_trp == TRUE
  ) |> 
  ggplot(aes(log_traffic_work_22)) +
  geom_histogram() +
  xlim(x_min, x_max) +
  theme_light() +
  theme(
    axis.ticks.x = element_blank(),
    panel.grid.minor.x = element_blank(),
    panel.grid.major.x = element_blank(),
    panel.grid.minor.y = element_blank(),
    plot.background = element_rect(fill = svv_background_color),
    panel.background = element_rect(fill = svv_background_color)
  ) +
  labs(
    x = "Trafikkarbeid (log kjøretøykm per dag)", 
    y = NULL
  ) +
  ggtitle(
    "Trafikklenkene med byindekspunkt"
  )

plot_pop_tw / plot_sam_tw + 
  patchwork::plot_annotation(
    title = "Histogram over trafikkarbeid",
    subtitle = "Data for 2020-2022, regional transportmodell for Trondheimsområdet",
    theme = theme(plot.background = element_rect(fill = svv_background_color))
  ) +
  patchwork::plot_layout(axes = "collect")

```


#### Vegkategori
En mulig indikator på om utvalget er tilfeldig er om det fordeler seg jevnt på vegkategori. I @fig-rtm_road_cat ser vi at utvalget er overrepresentert på riksveg, både når vi teller opp antall lenker og ser på fordelingen av trafikkarbeid.

```{r}
#| label: fig-rtm_road_cat
#| fig-cap: "Sammenligning av fordeling av vegkategori i populasjon og utvalg." 
#| message: false
#| warning: false

rtm_trd_road_cat <-
  rtm_trd |> 
  dplyr::filter(
    traffic_work_22 > 0
  ) |>
  dplyr::mutate(
    road_category = stringr::str_sub(road_ref, 1, 1) |> factor(levels = c("E", "R", "F"))
  ) 

rtm_trd_pop_road_cat <-
  rtm_trd_road_cat |> 
  dplyr::summarise(
    count = n(),
    tw = sum(traffic_work_20),
    .by = c(road_category)
  ) |> 
  dplyr::mutate(
    total_count = sum(count),
    total_tw = sum(tw),
    percentage_road_cat = count / total_count,
    percentage_tw = tw / total_tw,
    selection = "alle"
  )

rtm_trd_sam_road_cat <-
  rtm_trd_road_cat |> 
  dplyr::filter(city_trp == TRUE) |> 
  dplyr::summarise(
    count = n(),
    tw = sum(traffic_work_20),
    .by = c(road_category)
  ) |> 
  dplyr::mutate(
    total_count = sum(count),
    total_tw = sum(tw),
    percentage_road_cat = count / total_count,
    percentage_tw = tw / total_tw,
    selection = "byindeks"
  )
  
rtm_trd_road_cat_count <-
  dplyr::bind_rows(
    rtm_trd_pop_road_cat,
    rtm_trd_sam_road_cat
  ) |> 
  ggplot(aes(road_category, percentage_road_cat, group = selection, fill = selection)) +
  geom_col(position = "dodge2") +
  theme_light() +
  theme(
    axis.ticks.x = element_blank(),
    panel.grid.minor.x = element_blank(),
    panel.grid.major.x = element_blank(),
    panel.grid.minor.y = element_blank(),
    plot.background = element_rect(fill = svv_background_color),
    panel.background = element_rect(fill = svv_background_color),
    legend.background = element_rect(fill = svv_background_color),
    legend.position = "bottom"
  ) +
  scale_fill_manual(
    values = c(
          "alle" = "#008ec2",
          "byindeks" = "#ed9300"
        ),
        labels = c(
          "Alle",
          "Indekspunkt"
        ),
        name = "Utvalg"
  ) +
  labs(
    x = "Vegkategori", 
    y = NULL
  ) +
  ggtitle(
    "Antall lenker"
  )

rtm_trd_road_cat_tw <-
  dplyr::bind_rows(
    rtm_trd_pop_road_cat,
    rtm_trd_sam_road_cat
  ) |> 
  ggplot(aes(road_category, percentage_tw, group = selection, fill = selection)) +
  geom_col(position = "dodge2") +
  theme_light() +
  theme(
    axis.ticks.x = element_blank(),
    panel.grid.minor.x = element_blank(),
    panel.grid.major.x = element_blank(),
    panel.grid.minor.y = element_blank(),
    plot.background = element_rect(fill = svv_background_color),
    panel.background = element_rect(fill = svv_background_color),
    legend.background = element_rect(fill = svv_background_color),
    legend.position = "bottom"
  ) +
  scale_fill_manual(
    values = c(
          "alle" = "#008ec2",
          "byindeks" = "#ed9300"
        ),
        labels = c(
          "Alle",
          "Indekspunkt"
        ),
        name = "Utvalg"
  ) +
  labs(
    x = "Vegkategori", 
    y = NULL
  ) +
  ggtitle(
    "Trafikkarbeid"
  )

rtm_trd_road_cat_count / rtm_trd_road_cat_tw + 
  patchwork::plot_annotation(
    title = "Fordeling av vegkategori",
    subtitle = "Data for 2020-2022, regional transportmodell for Trondheimsområdet",
    theme = theme(plot.background = element_rect(fill = svv_background_color))
  ) +
  patchwork::plot_layout(axes = "collect")
```


# Representativitet og indeksmetode
Representativitet er nært knyttet til beregningsmetoden for selve byindeksen og dens usikkerhet. I dette kapittelet ses det nærmere på noen aspekter ved indeksen som er aktuelle i den sammenheng. I @tbl-rtm_index vises verdiene for utvalg og populasjon. I vektet indeks er det trafikkarbeidet til hver lenke som er vektene. Utvalgets konfidensintervall blir veldig stort i dette eksempelet fordi det er noen av punktindeksene som har ganske høy verdi.

Siden byindeksen er et mål på endring i trafikkarbeid, og populasjonens trafikkarbeid er kjent, kan utvalgsusikkerheten dempes med en korreksjonsfaktor for endelig populasjonsstørrelse.

```{r}
#| label: tbl-rtm_index
#| tbl-cap:  "Sammenligning av vektet og uvektet indeks. Konfidensintervallene (KI) gjelder for vektet indeks, og de korrigerte er justert med en faktor som tar hensyn til at populasjonen er av endelig størrelse."

rtm_trd_index |> 
  dplyr::select(
    n_trp,
    area_index_p,
    tw_area_index_p,,
    weighted_sd_p,
    ci_lower,
    ci_upper,
    ci_lower_fpc,
    ci_upper_fpc
  ) |> 
  flextable::flextable() |>
  colformat_double(j = 2:5, digits = 1) |>
  set_header_labels(
    n_trp = "Antall lenker",
    area_index_p = "Uvektet indeks (%)",
    tw_area_index_p = "Vektet indeks (%)",
    weighted_sd_p = "Standardavvik",
    ci_lower = "KI nedre",
    ci_upper = "KI øvre",
    ci_lower_fpc = "KI nedre korrigert",
    ci_upper_fpc = "KI øvre korrigert"
  ) |>
  align(j = 4, align = "center", part = "all") |>
  bold(part = "header") |>
  bg(bg = "#ED9300", part = "header")
```


## Tilfeldig utvalg
Utvalget er ikke tilfeldig trukket ut, men er en kombinasjon av et beleilighetsutvalg og ekspertutvalg. Indeksverdiene i @tbl-rtm_index er ikke veldig forskjellige, og standardavvikene er veldig like. Dette er en indikasjon på at utvalget representerer populasjonen ganske godt.

Hvis vi foretar en helt tilfeldig uttrekning av 43 lenker fra populasjonen, hvordan vil det ligne på utvalget som byindekspunktene utgjør?

Simulerer n utvalg, med tilbakelegging, av 43 lenker. Sammenligner gjennomsnittlig indeks for disse med byindekspunktenes utvalg.



# Stratifisering

## Tilgjengelige forklaringsvariabler
Utgangspunktet for indeksmetodikken er å se på vegnettet som en populasjon som det gjøres et utvalg fra. Individene i populasjonen er trafikklenker, som er vegstrekninger fra kryss til kryss som har homogen trafikkmengde på en tidsoppløsning som er minst et døgn. Trafikklenkene er beriket med flere variabler hentet fra NVDB:

- vegkategori
- fylke
- kommune
- lengde
- trafikkmengde
- minste og største antall kjørefelt
- laveste og høyeste fartsgrense
- funksjonsklasse
- funksjonell vegklasse

I tillegg er det hentet inn datasett fra SSB i form av polygoner med informasjon om:

- tettsteder
- antall næringsvirksomheter
- antall ansatte
- antall innbyggere

Verdiene for disse størrelsene er tilknyttet de trafikklenkene som overlapper med polygonene.

De regionale transportmodellene (RTM) har egenskaper på sine trafikklenker som kan være aktuelle variabler i indekssammenheng:

- fordeling av reiselengder
- fordeling av reisehensikt
- andel turer

Her er det kun relevant å se på reiser utført av bilfører. Verdiene finnes i hver enkelt delområdemodell (DOM), og det er ikke et felles sted å hente disse variablene fra, noe som gjør de mindre tilgjengelig.


## Korrelasjonsanalyse
For kategoriske forklaringsvariabler brukes ANOVA (bruke colino-pakken?), mens for numeriske ser vi på Pearsons korrelasjonskoeffisient (antar normalfordeling).

Statistisk test på likhet mellom gjennomsnitt gir en indikasjon. Også median, varians og kvartilbredde kan sammenlignes.

Byindeksen er beregnet som et vektet gjennomsnitt av indeksen for hver av trafikklenkene i utvalget, og det er trafikkarbeid som danner vektene. En trafikklenkes indeks kalles gjerne en punktindeks, da trafikkregistreringene foregår i et gitt passeringspunkt i vegbanen.


## Forklaringsvariabler fra transportmodell
Se på eksempel med fordeling av reisehensikt på alle lenker. Varierer det så mye at det kan benyttes som en forklaringsvariabel.

## Sensitivitetsanalyse
Hvordan påvirker stratifiseringen indeksverdiene? 

## Behov for minste antall punkt.


## Stratifisert trafikkarbeid
Alle tilgjengelige variabler viser liten korrelasjon med punktindeksen. Uansett vil trafikkarbeid ha innvirkning på byindeksen siden det utgjør vektingen. Det er derfor viktig at utvalget dekker fordelingen av trafikkarbeid.

Pass på at strata ikke er for små - unngå å ha noen uten observasjoner.

Se innvirkingen av økende antall strata på trafikkarbeid - nærmer det seg individuell vekting?


# Mål på representativitet (hvis aktuelt)
Føyningsmål fra for eksempel Kolmogorov-Smirnov-testen gir ett tall som er den største avstanden mellom to fordelinger. Et avstandsmål som summerer opp "hele" avviket mellom to fordelinger er å foretrekke. Avvik (deviance). 



## Fordeling av punkt i vegnettet
Ved å se på vegnettet som en sammenhengende grafstruktur, kan det beregnes grafparametre som beskriver dekningen av trafikklenker.


### Gjennomsnittlig avstand til utvalgte lenker
Et relevant mål er den gjennomsnittlige korteste avstanden fra trafikklenkene som ikke er med i utvalget til de som er utvalgt. Dette sier noe om hvor spredt punktene ligger. Det er ikke noe naturlig grenseverdi for dette, men det kan sammenlignes over tid.

For å beregne dette er det nødvendig å linjetransformere grafen slik at trafikklenker blir representert som noder.

Gjennomsnittlig korteste veg fra ikke-valgte noder. 

Dette tar opp i seg dekningen av hele vegnettet. Har ingen implisitt antagelse om romlig korrelasjon. Men verdien vil være vanskelig å tolke og sette en grense for for hva som er bra nok (men det er kanskje en bra ting). Det beste resultatet gitt $n$ punkt kan formuleres som et optimeringsproblem, som vi kan sammenligne med. Men hva forteller det oss? Litt kunstig å sette et fast antall punkt. Se på hvor mye bedre det kan bli dersom antallet øker, og verre om det minker. Kan være et mål på hvor godt spredt de utvalgte punktene er. Interessant å se denne verdien som en tidsserie parallelt med indeksen. 

Kan brukes til å simulere utvalg, og peke ut den beste posisjonen til punkt $n+1$. Kan vi vekte avstanden med trafikkarbeid?


### Andel utvalgte trafikklenker inkludert nærmeste nabolenker
Dette impliserer at det er en romlig korrelasjon mellom nabolenker, men den er ikke påviselig.

