---
title: "Byindeks, regneeksempler"
format: 
  html:
    css: svv.css
    number-sections: true
    toc: true
    toc-location: left
    toc-title: "Innhold"
    toc-expand: true
    toc-depth: 2
    df-print: paged
    self-contained: true
crossref:
  fig-title: Figur
  tbl-title: Tabell
  title-delim: .
  fig-prefix: figur
  tbl-prefix: tabell
editor: source
knitr: 
  opts_chunk: 
    echo: false
---


```{r}
#| label: setup
#| include: false
#| echo: false
#| warning: false
#| message: false
  
base::Sys.setlocale(locale = "nb.utf8")
svv_background_color <- "#F5F5F5"

library(tidyverse)
library(patchwork)
library(flextable)
library(vcd)
library(sf)
#library(sfnetworks)
library(igraph)
library(tidygraph)
library(htmltools)
library(leaflet)
library(RColorBrewer)
library(leaflet)

source("H:/Programmering/R/byindeks/leaflet_nvdb_map_setup.R")
source("H:/Programmering/R/byindeks/traffic_link_functions.R")
source("H:/Programmering/R/byindeks/index_report_functions.R")

flextable::set_flextable_defaults(
  #font.size = 8,
  #padding.bottom = .2,
  #padding.top = .4,
  decimal.mark = ",",
  big.mark = " ",
  na_str = ""
)
```

```{r}
#| label: data


# Misc
this_date <- lubridate::today()
this_date_string <- 
  base::paste0(
    lubridate::mday(this_date), 
    ". ", 
    lubridate::month(this_date, label = TRUE, abbr = FALSE), 
    " ", 
    lubridate::year(this_date)
  )


# Area
links_nj <- readr::read_rds("representativity/link_population_nj.rds")
links_nj_whole <- readr::read_rds("representativity/link_population_nj_whole.rds")
urban_area_nj <- readr::read_rds("representativity/urban_area_nj.rds")
agreement_area_nj <- readr::read_rds("representativity/agreement_area_nj.rds")
municipality_polygon_nj <- readr::read_rds("traffic_link_pop/municipality_polygon_nj.rds")

links_bergen <- readr::read_rds("traffic_link_pop/links_bergen.rds")
urban_area_bergen <- readr::read_rds("representativity/urban_area_bergen.rds")
municipality_polygon_bergen <- readr::read_rds("traffic_link_pop/municipality_polygon_bergen.rds")

links_trondheim <- readr::read_rds("traffic_link_pop/links_trondheim.rds")
urban_area_trondheim <- readr::read_rds("representativity/urban_area_trondheim.rds")
municipality_polygon_trondheim <- readr::read_rds("traffic_link_pop/municipality_polygon_trondheim.rds")

links_oslo <- readr::read_rds("traffic_link_pop/links_oslo.rds")
urban_area_oslo <- readr::read_rds("representativity/urban_area_oslo.rds")
municipality_polygon_oslo <- readr::read_rds("traffic_link_pop/municipality_polygon_oslo.rds")


# Calculation examples
# Bergen
# index_examples_cmdt_bergen <- 
#   readr::read_rds("representativity/rolling_cmdt_index_bergen.rds") |>
#   dplyr::bind_rows()

qmd_index_examples_cmdt_brg_month <- readr::read_rds("representativity/cmdt_index_month_brg.rds")

qmd_index_examples_cmdt_brg <- 
  readr::read_rds("representativity/rolling_cmdt_index_brg.rds") |>
  dplyr::bind_rows()

qmd_indexes_official_bergen <-
  readr::read_rds(file = paste0("data_indexpoints_tidy/rolling_indices_8952.rds")) |>
  dplyr::bind_rows()

# indexes_examples_bergen <- readr::read_rds("representativity/new_index_examples_bergen.rds")

# indexes_comparison_bergen <-
#   dplyr::bind_rows(
#     indexes_examples_bergen[[1]] |> 
#       dplyr::mutate(
#         version = "old"
#       ),
#     indexes_examples_bergen[[2]] |> 
#       dplyr::mutate(
#         version = "new"
#       ),
#     indexes_official_bergen |> 
#       dplyr::mutate(
#         version = "official"
#       )
#   ) |> 
#   dplyr::filter(
#     month_object < "2025-01-01"
#   )
# 
# error_comparison_bergen <-
#   dplyr::bind_rows(
#     indexes_examples_bergen[[1]] |> 
#       dplyr::mutate(
#         version = "old",
#         em = (ci_upper - ci_lower) / 2
#       ) |> 
#       dplyr::select(
#         window, month_object, version, em
#       ),
#     indexes_examples_bergen[[2]] |> 
#       dplyr::mutate(
#         version = "new_sample_fpc"
#       ) |> 
#       dplyr::select(
#         window, month_object, version, em = em_selection
#       ),
#     indexes_examples_bergen[[2]] |> 
#       dplyr::mutate(
#         version = "new_model"
#       ) |> 
#       dplyr::select(
#         window, month_object, version, em = em_model
#       ),
#     indexes_examples_bergen[[2]] |> 
#       dplyr::mutate(
#         version = "new_bs_bca",
#         em = (bs_bca_upper - bs_bca_lower) / 2
#       ) |> 
#       dplyr::select(
#         window, month_object, version, em
#       ),
#     indexes_official_bergen |> 
#       dplyr::mutate(
#         version = "official",
#         em = (ci_upper - ci_lower) / 2
#       ) |> 
#       dplyr::select(
#         window, month_object, version, em
#       )
#   )


# Trondheim
indexes_examples_trondheim <- readr::read_rds("representativity/new_index_examples_trondheim.rds")

indexes_official_trondheim <-
  readr::read_rds(file = paste0("data_indexpoints_tidy/rolling_indices_960.rds")) |>
  dplyr::bind_rows()

indexes_comparison_trondheim <-
  dplyr::bind_rows(
    indexes_examples_trondheim[[1]] |> 
      dplyr::mutate(
        version = "old"
      ),
    indexes_examples_trondheim[[2]] |> 
      dplyr::mutate(
        version = "new"
      ),
    indexes_official_trondheim |> 
      dplyr::mutate(
        version = "official"
      )
  )

error_comparison_trondheim <-
  dplyr::bind_rows(
    indexes_examples_trondheim[[1]] |> 
      dplyr::mutate(
        version = "old",
        em = (ci_upper - ci_lower) / 2
      ) |> 
      dplyr::select(
        window, month_object, version, em
      ),
    indexes_examples_trondheim[[2]] |> 
      dplyr::mutate(
        version = "new_sample_fpc"
      ) |> 
      dplyr::select(
        window, month_object, version, em = em_selection
      ),
    indexes_examples_trondheim[[2]] |> 
      dplyr::mutate(
        version = "new_model"
      ) |> 
      dplyr::select(
        window, month_object, version, em = em_model
      ),
    indexes_examples_trondheim[[2]] |> 
      dplyr::mutate(
        version = "new_bs_bca",
        em = (bs_bca_upper - bs_bca_lower) / 2
      ) |> 
      dplyr::select(
        window, month_object, version, em
      ),
    indexes_official_trondheim |> 
      dplyr::mutate(
        version = "official",
        em = (ci_upper - ci_lower) / 2
      ) |> 
      dplyr::select(
        window, month_object, version, em
      )
  )


# Nord-Jæren
qmd_index_examples_cmdt_nj_month <- readr::read_rds("representativity/cmdt_index_month_nj.rds")

qmd_index_examples_cmdt_nj <- 
  readr::read_rds("representativity/rolling_cmdt_index_nj.rds") |>
  dplyr::bind_rows()

qmd_index_examples_cmdt_nj_month_more <- readr::read_rds("representativity/cmdt_index_month_nj_more.rds")

qmd_index_examples_cmdt_nj_more <- 
  readr::read_rds("representativity/rolling_cmdt_index_nj_more.rds") |>
  dplyr::bind_rows()

qmd_index_examples_cmdt_nj_month_more_chained <- readr::read_rds("representativity/cmdt_index_month_nj_more_chained.rds")

qmd_indexes_official_nj <-
  readr::read_rds(file = paste0("data_indexpoints_tidy/rolling_indices_952.rds")) |>
  dplyr::bind_rows()

# indexes_examples_nj <- readr::read_rds("representativity/new_index_examples_nj.rds")
# 
# indexes_comparison_nj <-
#   dplyr::bind_rows(
#     indexes_examples_nj[[1]] |> 
#       dplyr::mutate(
#         version = "old"
#       ),
#     indexes_examples_nj[[2]] |> 
#       dplyr::mutate(
#         version = "new"
#       ),
#     indexes_official_nj |> 
#       dplyr::mutate(
#         version = "official"
#       )
#   )
# 
# error_comparison_nj <-
#   dplyr::bind_rows(
#     indexes_examples_nj[[1]] |> 
#       dplyr::mutate(
#         version = "old",
#         em = (ci_upper - ci_lower) / 2
#       ) |> 
#       dplyr::select(
#         window, month_object, version, em
#       ),
#     indexes_examples_nj[[2]] |> 
#       dplyr::mutate(
#         version = "new_sample_fpc"
#       ) |> 
#       dplyr::select(
#         window, month_object, version, em = em_selection
#       ),
#     indexes_examples_nj[[2]] |> 
#       dplyr::mutate(
#         version = "new_model"
#       ) |> 
#       dplyr::select(
#         window, month_object, version, em = em_model
#       ),
#     indexes_examples_nj[[2]] |> 
#       dplyr::mutate(
#         version = "new_bs_bca",
#         em = (bs_bca_upper - bs_bca_lower) / 2
#       ) |> 
#       dplyr::select(
#         window, month_object, version, em
#       ),
#     indexes_official_nj |> 
#       dplyr::mutate(
#         version = "official",
#         em = (ci_upper - ci_lower) / 2
#       ) |> 
#       dplyr::select(
#         window, month_object, version, em
#       )
#   )


# Nord-Jæren more TRPs
# indexes_examples_nj_2 <- readr::read_rds("representativity/new_index_examples_2_nj.rds")
# 
# indexes_comparison_nj_2 <-
#   dplyr::bind_rows(
#     indexes_examples_nj_2[[1]] |> 
#       dplyr::mutate(
#         version = "old"
#       ),
#     indexes_examples_nj_2[[2]] |> 
#       dplyr::mutate(
#         version = "new"
#       ),
#     indexes_official_nj |> 
#       dplyr::mutate(
#         version = "official"
#       )
#   )
# 
# error_comparison_nj_2 <-
#   dplyr::bind_rows(
#     indexes_examples_nj_2[[1]] |> 
#       dplyr::mutate(
#         version = "old",
#         em = (ci_upper - ci_lower) / 2
#       ) |> 
#       dplyr::select(
#         window, month_object, version, em
#       ),
#     indexes_examples_nj_2[[2]] |> 
#       dplyr::mutate(
#         version = "new_sample_fpc"
#       ) |> 
#       dplyr::select(
#         window, month_object, version, em = em_selection
#       ),
#     indexes_examples_nj_2[[2]] |> 
#       dplyr::mutate(
#         version = "new_model"
#       ) |> 
#       dplyr::select(
#         window, month_object, version, em = em_model
#       ),
#     indexes_examples_nj_2[[2]] |> 
#       dplyr::mutate(
#         version = "new_bs_bca",
#         em = (bs_bca_upper - bs_bca_lower) / 2
#       ) |> 
#       dplyr::select(
#         window, month_object, version, em
#       ),
#     indexes_official_nj |> 
#       dplyr::mutate(
#         version = "official",
#         em = (ci_upper - ci_lower) / 2
#       ) |> 
#       dplyr::select(
#         window, month_object, version, em
#       )
#   )

#index_2017_2024_chained_nj <- readr::read_rds("representativity/new_index_chain_nj.rds")
#index_comparison_nj <- readr::read_rds("representativity/new_index_comparison_nj.rds")


# Oslo
qmd_index_examples_cmdt_oslo_month <- readr::read_rds("representativity/cmdt_index_month_oslo.rds")

qmd_index_examples_cmdt_oslo <- 
  readr::read_rds("representativity/rolling_cmdt_index_oslo.rds") |>
  dplyr::bind_rows()

qmd_indexes_official_oslo <-
  readr::read_rds(file = paste0("data_indexpoints_tidy/rolling_indices_959.rds")) |>
  dplyr::bind_rows()
```


# Innledning
Dette dokumentet er et supplement til notatet [Forbedret byindeks](https://vegvesen.sharepoint.com/:w:/r/sites/arb-Trafikkdataogtrafikkutviklingiby/Delte%20dokumenter/General/Arbeidsgruppa/Oppgaver/Representativitet%20i%20byindeks/Representativitet%20i%20byindeks.docx?d=w8fb786036594485bbb5d282a07b9db78&csf=1&web=1&e=p58ZHf) og inneholder detaljer om de utforskende dataanalysene som ligger til grunn for vurderingene som er beskrevet der.

Sist oppdatert `r this_date_string`. 

Kontaktperson: </br>
Snorre Hansen, </br>
Statens vegvesen </br>
Divisjon for Transport og samfunn, </br>
Avdeling for Transportutvikling, </br>
Seksjon for Veg- og transportteknologi


# Nord-Jæren
Nord-Jæren egner seg godt som eksempel av flere grunner: 

- En byindeks med historikk tilbake til referanseåret 2017 gir godt grunnlag for å se på hvordan representativiteten har variert over tid.
- De ytre områdene av kommunene er ikke bymessige, som gir en mulighet til å tydeliggjøre forskjellen i hvordan områdedefinisjonen påvirker byindeksen.
- Det er ingen kommunale veger som bør dekkes av byindeksen og de tilgjengelige trafikklenkene utgjør derfor et komplett vegnett.
- Det er mange trafikkregistreringspunkter i området, og det er blitt betydelig flere etter 2017.


## Områdeavgrensing
Hvilket område byindeksen skal være representativ for er viktig med tanke på hvilke byindekspunkt som skal inngå i datagrunnlaget. En mer begrenset populasjon vil i teorien bidra til mindre usikkerhet.


### Avtaleområdet
Avtaleområdet omfatter kommunene Randaberg og Sola slik de er i dag, samt de kommunegrensene som gjaldt for Stavanger og Sandnes fram til 2019, altså før kommunesammenslåinger som gjaldt fra 1. januar 2020.

Dersom alle trafikklenker i avtaleområdet tas med, blir trafikklenkepopulasjonen som vist i @fig-map_nj_whole.

```{r}
#| label: fig-map_nj_whole
#| message: false
#| fig-cap: !expr map_caption

map_links_with_function_class(links_nj_whole) |> 
  addPolygons(
    data = agreement_area_nj,
    weight = 3,
    opacity = 0.3,
    fill = FALSE
  )
```


### Byområdet
For å begrense populasjonen til de mer bymessige og sentrale delene, kan vi se på tettstedsområdet definert av Statistisk sentralbyrå. I utgangspunktet beholdes kun trafikklenker som ligger innenfor eller overlapper med dette området, men de  viktigste vegene mellom de ulike delområdene må også inkluderes. I tillegg utelates alle trafikklenker med funksjonsklasse E, da disse er av mindre betydning. I @fig-map_nj vises alle trafikklenker som er definert som populasjonen i *byområdet*. 

```{r}
#| label: fig-map_nj
#| message: false
#| fig-cap: !expr map_caption

map_links_with_function_class(links_nj) |> 
  addPolygons(
    data = urban_area_nj,
    weight = 3,
    opacity = 0.3,
    fill = FALSE
  )
```


## Trafikkarbeid og funksjonsklasser
I @fig-function_class_nj vises hvordan trafikkarbeidet til trafikklenkene i byområdet fordeler seg i funksjonsklassene.

```{r}
#| label: fig-function_class_nj
#| fig-cap: "Fordeling av funksjonsklasse i populasjon og utvalg." 
#| message: false
#| warning: false

visualize_function_class_distribution(links_nj)
```

</br>

Utvalget av lenker med trafikkregistrering består her av alle kontinuerlige punkt som eksisterer per 2024. I en konkret byindeksberegning er det neppe mulig å bruke alle. Hvilke punkt som kan være med blir begrenset av:

- tilgjengelighet på data av god nok kvalitet
- hvilke år som skal sammenlignes (blant annet referanseår)
- andel gjennomgangstrafikk
- hva som er god nok geografisk spredning 
- god nok fordeling på funksjonsklasse

I @tbl-trp_count_nj oppsummeres andel trafikkarbeid i populasjonen og det maksimale, teoretiske utvalget.

```{r}
#| label: tbl-trp_count_nj
#| tbl-cap:  "Statistikk for trafikklenker på Nord-Jæren."

table_link_statistics(links_nj)
```


## Representativitet
Hvilket område byindeksen skal gjelde for har noe å si for representativiteten. Ved å se på utvalget med de 24 trafikklenkene som har de opprinnelige byindekspunktene, kan vi sammenligne representativiteten for disse mellom en populasjon som dekker hele avtaleområdet og en populasjon som kun dekker selve byområdet.

I @fig-function_class_nj_24 sammenlignes trafikkarbeidsfordelingen til de 23 utvalgte trafikklenkene med byområdets populasjon (punktet ved Rege ligger utenfor byområdet).

```{r}
#| label: fig-function_class_nj_24
#| fig-cap: "Fordeling av funksjonsklasse i populasjon for byområdet og utvalg med 24 punkt." 
#| message: false
#| warning: false

links_nj |> 
  dplyr::mutate(
    point_id =
      dplyr::case_when(
        city_trp ~ point_id,
        TRUE ~ NA_character_
      )
  ) |> 
  visualize_function_class_distribution()
```

I @fig-function_class_nj_24_whole vises tilsvarende sammenligning med populasjonen for hele avtaleområdet. 

```{r}
#| label: fig-function_class_nj_24_whole
#| fig-cap: "Fordeling av funksjonsklasse i populasjon for avtaleområdet og utvalg med 24 punkt." 
#| message: false
#| warning: false

links_nj_whole |> 
  dplyr::mutate(
    point_id =
      dplyr::case_when(
        city_trp ~ point_id,
        TRUE ~ NA_character_
      )
  ) |> 
  visualize_function_class_distribution()
```

Forskjellene er ikke så store, men for avtaleområdet er det flere veger med funksjonsklasse D og E. Da det ikke finnes nok trafikkregistreringspunkter på disse vegene, må det etableres nye dersom disse skal representeres godt i byindeksen. Vi ser også ut fra fordelingen at klasse E utgjør en veldig liten andel av det totale trafikkarbeidet, så byindekspunkter her vil bidra veldig lite til byindeksen. Tilsvarende er det en betydelig andel trafikkarbeid i klasse D i populasjonen, men disse er ikke representert i utvalget av 24 punkt. Her finnes det noen punkt, og ved å inkludere iallfall noen av disse, vil representativiteten øke.

Som et objektivt mål på representativiteten kan forskjellen mellom trafikkarbeidsfordelingen i funksjonsklasser for henholdsvis populasjon og utvalg beregnes. Det er her brukt to ulike måter å beregne forskjellen på, som vist i @tbl-stat_distance_nj_24. De to metodene som er brukt her er "total variation distance" (TVD) og Hellingers distanse. Felles for begge målene er at om fordelingene er like, så blir verdien null.

```{r}
#| label: tbl-stat_distance_nj_24
#| tbl-cap:  "Sammenligning av likheten i populasjon</br>og utvalg med et utvalg på 24 punkt."

links_nj_whole_function_class_stats <-
  links_nj_whole |>
  dplyr::mutate(
    point_id =
      dplyr::case_when(
        city_trp ~ point_id,
        TRUE ~ NA_character_
      )
  ) |>
  summarise_link_population_by_function_class() |>
  calculate_statistical_distance() |>
  dplyr::mutate(
    population = "Avtaleområdet",
    selection = "24"
  ) |>
  dplyr::relocate(
    population, selection
  )

links_nj_function_class_stats <-
  links_nj |>
  dplyr::mutate(
    point_id =
      dplyr::case_when(
        city_trp ~ point_id,
        TRUE ~ NA_character_
      )
  ) |>
  summarise_link_population_by_function_class() |>
  calculate_statistical_distance() |>
  dplyr::mutate(
    population = "Byområdet",
    selection = "23"
  ) |>
  dplyr::relocate(
    population, selection
  )

dplyr::bind_rows(
  links_nj_whole_function_class_stats,
  links_nj_function_class_stats
) |> 
  table_statistical_distance_comparison()
```

I dette tilfellet med 24 punkt, ser vi at byområdet er bedre representert enn avtaleområdet, og det er som forventet.
 
I @tbl-trp_count_nj_24 oppsummeres andel trafikkarbeid i byområdet og utvalg.

```{r}
#| label: tbl-trp_count_nj_24
#| tbl-cap:  "Statistikk for trafikklenker på Nord-Jæren</br>(byområdet) med utvalg på 23 punkt."

links_nj |> 
  dplyr::mutate(
    point_id =
      dplyr::case_when(
        city_trp ~ point_id,
        TRUE ~ NA_character_
      )
  ) |> 
  table_link_statistics()
```

I @tbl-trp_count_nj_24_whole oppsummeres andel trafikkarbeid i avtaleområdet og utvalg.

```{r}
#| label: tbl-trp_count_nj_24_whole
#| tbl-cap:  "Statistikk for trafikklenker på Nord-Jæren</br>(avtaleområdet) med utvalg på 24 punkt."

links_nj_whole |> 
  dplyr::mutate(
    point_id =
      dplyr::case_when(
        city_trp ~ point_id,
        TRUE ~ NA_character_
      )
  ) |> 
  table_link_statistics()
```

Prosentandelene for antall lenker og trafikkarbeid øker litt med en redusert populasjon.

I en forbedret metode vil indeksen være stratifisert på funksjonsklasse. Det vil si at det beregnes først en indeks per funksjonsklasse, som så vektes sammen til en indeks for byområdet. Vektene vil her være andelen trafikkarbeid i funksjonsklassene. Dette vil kompensere for eventuelle skjevheter i utvalget.

Gjennomsnittlig avstand fra trafikklenkene som ikke er med i utvalget til de som har byindekspunkt er på 3,8 for byområdet, mens avtaleområdet er denne verdien 3,9.

Det er flere fordeler med en begrenset og sentral populasjon kontra en komplett populasjon:

- Færre punkter trengs for å få god representativitet
- Usikkerheten i byindeksen blir lavere
- Utvalget punkt som allerede er tatt i bruk ligger stort sett i sentrale deler
- Det trengs ikke etableres nye punkter på de minste vegene (som uansett vil bidra lite til byindeksen, men som for representativitetens skyld burde være med)
- Byindeksen vil i større grad fokusere på de delene av vegnettet hvor trafikkveksten utgjør et reelt problem

Representativiteten kan over tid følges med egne tidsserier for:

- antall og andel trafikklenker med indekspunkt
- andel trafikkarbeid med indekspunkt
- gjennomsnittlig avstand til byindekspunkt


## Regneeksempler
Det er flere aspekter som kan sammenlignes:

- dagens og forbedret metode
- betydningen av flere punkt
- betydningen av kjedet indeks


### Direkte indeks, dagens utvalg, ett år
I disse eksemplene benyttes de samme punktene som i dagens metode. Her er indeksen en direkte sammenligning med referanseåret.

```{r}
#| label: fig-nj_official_12
#| fig-cap: "Offisiell indeks for Nord-Jæren, ett års glidende indeks."

qmd_indexes_official_nj |> 
  dplyr::filter(
    window == "12_months",
    year < 2025
  ) |> 
  visualize_city_36_mdt_index(
    "Data: Statens vegvesen",
    "Estimert endring i trafikkmengde siste glidende 1 år, dagens metode",
    paste0("Sammenlignet med 2017")
  ) +
  theme(
    plot.background = element_rect(fill = svv_background_color),
    panel.background = element_rect(fill = svv_background_color),
    legend.background = element_rect(fill = svv_background_color)
  ) +
  ylim(-16, 15)
```


```{r}
#| label: fig-nj_improved_12
#| fig-cap: "Forbedret indeks for Nord-Jæren, ett års glidende indeks."

qmd_index_examples_cmdt_nj |> 
  dplyr::filter(window_years == "one") |> 
  visualize_rolling_cmdt_index(
    "Data: Statens vegvesen",
    "Estimert endring i trafikkmengde siste glidende 1 år, forbedret metode",
    paste0("Sammenlignet med 2017")
  ) +
  theme(
    plot.background = element_rect(fill = svv_background_color),
    panel.background = element_rect(fill = svv_background_color),
    legend.background = element_rect(fill = svv_background_color)
  ) +
  ylim(-16, 15)
```


```{r}
#| label: fig-nj_compare_em_12
#| fig-cap: "Sammenligning av feilmargin." 

dplyr::inner_join(
  qmd_indexes_official_nj |> 
    dplyr::filter(window == "12_months") |> 
    dplyr::mutate(
      x_label = base::paste0(lubridate::month(month_object, label = TRUE), " ", stringr::str_sub(year, 3, 4)),
      dagens = (base::abs(ci_upper - ci_lower) / 200) / (index_p / 100 + 1)
    ) |> 
    dplyr::select(x_label, dagens),
  qmd_index_examples_cmdt_nj |> 
    dplyr::filter(window_years == "one") |> 
    dplyr::mutate(forbedret = (base::abs(ci_upper - ci_lower) / 200) / (index_p / 100 + 1)) |> 
    dplyr::select(x_label, forbedret),
  by = dplyr::join_by(x_label)
) |> 
tidyr::pivot_longer(
  cols = c(dagens, forbedret),
  names_to = "version"
) |> 
dplyr::mutate(
  x_label = as.factor(x_label) |> forcats::fct_inorder()
) |> 
visualize_em_comparison()
```

```{r}
#| label: fig-nj_compare_n_trp_12
#| fig-cap: "Sammenligning av antall punkt." 

dplyr::inner_join(
  qmd_indexes_official_nj |>
    dplyr::filter(window == "12_months") |>
    dplyr::mutate(
      x_label = base::paste0(lubridate::month(month_object, label = TRUE), " ", stringr::str_sub(year, 3, 4))
    ) |>
    dplyr::select(x_label, dagens = n_trp),
  qmd_index_examples_cmdt_nj_month |>
    dplyr::select(x_label, forbedret = n_trp),
  by = dplyr::join_by(x_label)
) |>
tidyr::pivot_longer(
  cols = c(dagens, forbedret),
  names_to = "version"
) |>
dplyr::mutate(
  x_label = as.factor(x_label) |> forcats::fct_inorder()
) |>
visualize_n_trp_comparison()
```


### Direkte indeks, dagens utvalg, tre år

```{r}
#| label: fig-nj_official_36
#| fig-cap: "Offisiell indeks for Nord-Jæren, tre års glidende indeks."

qmd_indexes_official_nj |> 
  dplyr::filter(
    window == "36_months",
    year < 2025
  ) |> 
  visualize_city_36_mdt_index(
    "Data: Statens vegvesen",
    "Estimert endring i trafikkmengde siste glidende 3 år, dagens metode",
    paste0("Sammenlignet med 2017")
  ) +
  theme(
    plot.background = element_rect(fill = svv_background_color),
    panel.background = element_rect(fill = svv_background_color),
    legend.background = element_rect(fill = svv_background_color)
  ) +
  ylim(-12, 12)
```


```{r}
#| label: fig-nj_improved_36
#| fig-cap: "Forbedret indeks for Nord-Jæren, tre års glidende indeks."

qmd_index_examples_cmdt_nj |> 
  dplyr::filter(window_years == "three") |> 
  visualize_rolling_cmdt_index(
    "Data: Statens vegvesen",
    "Estimert endring i trafikkmengde siste glidende 3 år, forbedret metode",
    paste0("Sammenlignet med 2017")
  ) +
  theme(
    plot.background = element_rect(fill = svv_background_color),
    panel.background = element_rect(fill = svv_background_color),
    legend.background = element_rect(fill = svv_background_color)
  ) +
  ylim(-12, 12)
```


```{r}
#| label: fig-nj_compare_em_36
#| fig-cap: "Sammenligning av feilmargin." 

dplyr::inner_join(
  qmd_indexes_official_nj |> 
    dplyr::filter(window == "36_months") |> 
    dplyr::mutate(
      x_label = base::paste0(lubridate::month(month_object, label = TRUE), " ", stringr::str_sub(year, 3, 4)),
      dagens = (base::abs(ci_upper - ci_lower) / 200) / (index_p / 100 + 1)
    ) |> 
    dplyr::select(x_label, dagens),
  qmd_index_examples_cmdt_nj |> 
    dplyr::filter(window_years == "three") |> 
    dplyr::mutate(forbedret = (base::abs(ci_upper - ci_lower) / 200) / (index_p / 100 + 1)) |> 
    dplyr::select(x_label, forbedret),
  by = dplyr::join_by(x_label)
) |> 
tidyr::pivot_longer(
  cols = c(dagens, forbedret),
  names_to = "version"
) |> 
dplyr::mutate(
  x_label = as.factor(x_label) |> forcats::fct_inorder()
) |> 
visualize_em_comparison()
```


### Direkte indeks, utvidet utvalg
I disse eksemplene benyttes de samme punktene som i dagens metode. Her er indeksen en direkte sammenligning med referanseåret.

```{r}
#| label: fig-nj_improved_12_more
#| fig-cap: "Forbedret indeks for Nord-Jæren, ett års glidende indeks."

qmd_index_examples_cmdt_nj_more |> 
  dplyr::filter(window_years == "one") |> 
  visualize_rolling_cmdt_index(
    "Data: Statens vegvesen",
    "Estimert endring i trafikkmengde siste glidende 1 år, forbedret metode",
    paste0("Sammenlignet med 2017")
  ) +
  theme(
    plot.background = element_rect(fill = svv_background_color),
    panel.background = element_rect(fill = svv_background_color),
    legend.background = element_rect(fill = svv_background_color)
  ) +
  ylim(-16, 15)
```

```{r}
#| label: fig-nj_n_trp_12_more
#| fig-cap: "Antall punkt." 

qmd_index_examples_cmdt_nj_month_more |>
  dplyr::select(x_label, n_trp) |>
  dplyr::mutate(
    x_label = as.factor(x_label) |> forcats::fct_inorder()
  ) |>
  ggplot2::ggplot(aes(x = x_label, y = n_trp)) +
    ggplot2::geom_point(color = "#ed9300") +
    theme_light() +
    theme(
      axis.text.x = element_text(vjust = 0.5, angle = 90),
      axis.title.y = element_text(
        margin = margin(t = 0, r = 15, b = 0, l = 0)),
      axis.title.x = element_text(
        margin = margin(t = 15, r = 0, b = 0, l = 0)),
      panel.grid.minor.x = element_blank(),
      plot.caption =
        element_text(
          face = "italic",
          size = 8,
          lineheight = 1.5,
          vjust = 0
        ),
      plot.background = element_rect(fill = svv_background_color),
      panel.background = element_rect(fill = svv_background_color),
      legend.background = element_rect(fill = svv_background_color),
      legend.position = "bottom"
    ) +
    ggplot2::scale_x_discrete(
      name = NULL,
      breaks = ~ dplyr::if_else(stringr::str_detect(.x, "des"), .x, "")
    ) +
    labs(
      x = NULL, y = "Antall punkt"
    ) +
    ggtitle("Antall punkt")
```


```{r}
#| label: fig-nj_improved_36_more
#| fig-cap: "Forbedret indeks for Nord-Jæren, tre års glidende indeks."

qmd_index_examples_cmdt_nj_more |> 
  dplyr::filter(window_years == "three") |> 
  visualize_rolling_cmdt_index(
    "Data: Statens vegvesen",
    "Estimert endring i trafikkmengde siste glidende 3 år, forbedret metode",
    paste0("Sammenlignet med 2017")
  ) +
  theme(
    plot.background = element_rect(fill = svv_background_color),
    panel.background = element_rect(fill = svv_background_color),
    legend.background = element_rect(fill = svv_background_color)
  ) +
  ylim(-12, 12)
```


### Kjedet indeks
For å utnytte tilgjengelig datagrunnlag bedre, bør det tas hensyn til at utvalget med punkter vil variere over tid. For Nord-Jæren er det nødvendig å ta hensyn til:

- Flere punkter ble satt i drift i årene 2017 og 2018.
- Nytt vegsystem med Eiganestunnelen og Ryfylketunnelen ble åpnet i 2020.
- Byhaugtunnelen var stengt i omkring to år, og gjenåpnet i 2022.

En kjedet indeks vil da kunne utnytte flere punkter med en inndeling i delperioder slik:

- 2017-2019
- 2019-2023
- 2023- 


```{r}
#| label: fig-nj_n_trp_chained
#| fig-cap: "Antall punkt." 

qmd_index_examples_cmdt_nj_month_more_chained |>
  dplyr::select(x_label, n_trp) |>
  dplyr::mutate(
    x_label = as.factor(x_label) |> forcats::fct_inorder()
  ) |>
  ggplot2::ggplot(aes(x = x_label, y = n_trp)) +
    ggplot2::geom_point(color = "#ed9300") +
    theme_light() +
    theme(
      axis.text.x = element_text(vjust = 0.5, angle = 90),
      axis.title.y = element_text(
        margin = margin(t = 0, r = 15, b = 0, l = 0)),
      axis.title.x = element_text(
        margin = margin(t = 15, r = 0, b = 0, l = 0)),
      panel.grid.minor.x = element_blank(),
      plot.caption =
        element_text(
          face = "italic",
          size = 8,
          lineheight = 1.5,
          vjust = 0
        ),
      plot.background = element_rect(fill = svv_background_color),
      panel.background = element_rect(fill = svv_background_color),
      legend.background = element_rect(fill = svv_background_color),
      legend.position = "bottom"
    ) +
    ggplot2::scale_x_discrete(
      name = NULL,
      breaks = ~ dplyr::if_else(stringr::str_detect(.x, "des"), .x, "")
    ) +
    labs(
      x = NULL, y = "Antall punkt"
    ) +
    ggtitle("Antall punkt")
```

Et regneeksempel for indeks til 2024 viser følgende:

- 2017-2019: -2,5 % 
- 2019-2023:  6,4 % 
- 2023-2024:  1,0 % 

Til sammen gir dette en endring fra 2017 til 2024 på 4,8 % med en feilmargin på 1,2 prosentpoeng.

Til sammenligning er kjeding av årlig indeks slik vi finner den i den offisielle rapporten på 0,6 % med en feilmargin på 12,6 prosentpoeng. Her benyttes i varierende grad et antall punkter mellom 19 og 23.

Ett års glidende indeks viser for 2024 en endring på 6,5 % med en feilmargin på 1,3 prosentpoeng.

Disse tallene illustrerer fordelen med en periodevis kjedet indeks da denne har et større antall punkt. Feilmarginen er mye mindre enn for årlig kjedet indeks, men på samme nivå som ett års glidende indeks.


# Bergen
Indekstall for Bergen er beregnet med ny metode. Siden byindeksens område er noe snevret inn til de største tettstedene, er ikke alle punkt fra den offisielle indeksen med i regneeksemplene. Det er derfor også regnet ut en indeks med gammel metode for at sammenligningen skal bli rettferdig.

```{r}
#| label: fig-map_bergen
#| message: false
#| fig-cap: !expr map_caption

map_links_with_function_class(links_bergen) |> 
  addPolygons(
    data = municipality_polygon_bergen,
    weight = 3,
    opacity = 0.3,
    fill = FALSE
  ) |>
  addPolygons(
    data = urban_area_bergen,
    weight = 3,
    opacity = 0.3,
    fill = FALSE
  )
```


## Regneeksempler


### Ett års glidende indeks
```{r}
#| label: fig-bergen_official_12
#| fig-cap: "Offisiell indeks for Bergen, ett års glidende indeks."

qmd_indexes_official_bergen |> 
  dplyr::filter(
    window == "12_months",
    year < 2025
  ) |> 
  visualize_city_36_mdt_index(
    "Data: Statens vegvesen",
    "Estimert endring i trafikkmengde siste glidende 1 år, nåværende metode",
    paste0("Sammenlignet med 2018")
  ) +
  theme(
    plot.background = element_rect(fill = svv_background_color),
    panel.background = element_rect(fill = svv_background_color),
    legend.background = element_rect(fill = svv_background_color)
  ) +
  ylim(-15, 4)
```

```{r}
#| label: fig-bergen_improved_12
#| fig-cap: "Forbedret indeks for Bergen, ett års glidende indeks."

qmd_index_examples_cmdt_brg |> 
  dplyr::filter(window_years == "one") |> 
  visualize_rolling_cmdt_index(
    "Data: Statens vegvesen",
    "Estimert endring i trafikkmengde siste glidende 1 år, forbedret metode",
    paste0("Sammenlignet med 2018")
  ) +
  theme(
    plot.background = element_rect(fill = svv_background_color),
    panel.background = element_rect(fill = svv_background_color),
    legend.background = element_rect(fill = svv_background_color)
  ) +
  ylim(-15, 4)
```

```{r}
#| label: fig-bergen_compare_em_12
#| fig-cap: "Sammenligning av feilmargin." 

dplyr::inner_join(
  qmd_indexes_official_bergen |> 
    dplyr::filter(window == "12_months") |> 
    dplyr::mutate(
      x_label = base::paste0(lubridate::month(month_object, label = TRUE), " ", stringr::str_sub(year, 3, 4)),
      dagens = (base::abs(ci_upper - ci_lower) / 200) / (index_p / 100 + 1)
    ) |> 
    dplyr::select(x_label, dagens),
  qmd_index_examples_cmdt_brg |> 
    dplyr::filter(window_years == "one") |> 
    dplyr::mutate(forbedret = (base::abs(ci_upper - ci_lower) / 200) / (index_p / 100 + 1)) |> 
    dplyr::select(x_label, forbedret),
  by = dplyr::join_by(x_label)
) |> 
tidyr::pivot_longer(
  cols = c(dagens, forbedret),
  names_to = "version"
) |> 
dplyr::mutate(
  x_label = as.factor(x_label) |> forcats::fct_inorder()
) |> 
visualize_em_comparison()
```


```{r}
#| label: fig-bergen_compare_n_trp_12
#| fig-cap: "Sammenligning av antall punkt." 

dplyr::inner_join(
  qmd_indexes_official_bergen |>
    dplyr::filter(window == "12_months") |>
    dplyr::mutate(
      x_label = base::paste0(lubridate::month(month_object, label = TRUE), " ", stringr::str_sub(year, 3, 4))
    ) |>
    dplyr::select(x_label, dagens = n_trp),
  qmd_index_examples_cmdt_brg_month |>
    dplyr::select(x_label, forbedret = n_trp),
  by = dplyr::join_by(x_label)
) |>
tidyr::pivot_longer(
  cols = c(dagens, forbedret),
  names_to = "version"
) |>
dplyr::mutate(
  x_label = as.factor(x_label) |> forcats::fct_inorder()
) |>
visualize_n_trp_comparison()
```


### Tre års glidende indeks

```{r}
#| label: fig-bergen_36_official
#| fig-cap: "Offisiell indeks for Bergen, tre års glidende indeks."

qmd_indexes_official_bergen |> 
  dplyr::filter(
    window == "36_months",
    year < 2025
  ) |> 
  visualize_city_36_mdt_index(
    "Data: Statens vegvesen",
    "Estimert endring i trafikkmengde siste glidende 3 år, dagens metode",
    paste0("Sammenlignet med 2018")
  ) +
  theme(
    plot.background = element_rect(fill = svv_background_color),
    panel.background = element_rect(fill = svv_background_color),
    legend.background = element_rect(fill = svv_background_color)
  ) +
  ylim(-10, 4)
```

```{r}
#| label: fig-bergen_improved_36
#| fig-cap: "Forbedret indeks for Bergen, tre års glidende indeks."

qmd_index_examples_cmdt_brg |> 
  dplyr::filter(window_years == "three") |> 
  visualize_rolling_cmdt_index(
    "Data: Statens vegvesen",
    "Estimert endring i trafikkmengde siste glidende 3 år, forbedret metode",
    paste0("Sammenlignet med 2018")
  ) +
  theme(
    plot.background = element_rect(fill = svv_background_color),
    panel.background = element_rect(fill = svv_background_color),
    legend.background = element_rect(fill = svv_background_color)
  ) +
  ylim(-10, 4)
```

```{r}
#| label: fig-bergen_compare_em_36
#| fig-cap: "Sammenligning av feilmargin." 

dplyr::inner_join(
  qmd_indexes_official_bergen |> 
  dplyr::filter(window == "36_months") |> 
  dplyr::mutate(
    x_label = base::paste0(lubridate::month(month_object, label = TRUE), " ", stringr::str_sub(year, 3, 4)),
    dagens = (base::abs(ci_upper - ci_lower) / 200) / (index_p / 100 + 1)
  ) |> 
  dplyr::select(x_label, dagens),
  qmd_index_examples_cmdt_brg |> 
  dplyr::filter(window_years == "three") |> 
  dplyr::mutate(forbedret = (base::abs(ci_upper - ci_lower) / 200) / (index_p / 100 + 1)) |> 
  dplyr::select(x_label, forbedret),
  by = dplyr::join_by(x_label)
) |> 
tidyr::pivot_longer(
  cols = c(dagens, forbedret),
  names_to = "version"
) |> 
dplyr::mutate(
  x_label = as.factor(x_label) |> forcats::fct_inorder()
) |> 
visualize_em_comparison()
```


# Trondheim
```{r}
#| label: fig-map_trd
#| message: false
#| fig-cap: !expr map_caption

map_links_with_function_class(links_trondheim) |> 
  addPolygons(
    data = municipality_polygon_trondheim,
    weight = 3,
    opacity = 0.3,
    fill = FALSE
  ) |>
  addPolygons(
    data = urban_area_trondheim,
    weight = 3,
    opacity = 0.3,
    fill = FALSE
  )
```


## Regneeksempler

```{r}
#| label: trd_examples_12
#| fig_cap: "Sammenligning av indekstall for Trondheim, ett års glidende indeks."

visualize_index_examples(indexes_comparison_trondheim, "12_months", "Trondheim, ett års glidende indeks", "Regneeksempler")
```


```{r}
#| label: trd_examples_36
#| fig_cap: "Sammenligning av indekstall for Trondheim, tre års glidende indeks."

visualize_index_examples(indexes_comparison_trondheim, "36_months", "Trondheim, tre års glidende indeks", "Regneeksempler")
```


Sammenligne feilmarginens størrelse over tid.
```{r}
#| label: trd_examples_error_12
#| fig_cap: "Sammenligning av feilmargin i indeksene for Trondheim, ett års glidende indeks."

visualize_error_examples(error_comparison_trondheim, "12_months", "Trondheim, ett års glidende indeks", "Regneeksempler")
```

```{r}
#| label: trd_examples_error_12_2
#| fig_cap: "Sammenligning av feilmargin i indeksene for Trondheim, ett års glidende indeks."

error_comparison_trondheim |> 
  dplyr::filter(
    version != "new_bs_bca"
  ) |> 
  visualize_error_examples("12_months", "Trondheim, ett års glidende indeks", "Regneeksempler")
```


```{r}
#| label: trd_examples_error_36_2
#| fig_cap: "Sammenligning av feilmargin i indeksene for Trondheim, tre års glidende indeks."

error_comparison_trondheim |> 
  dplyr::filter(
    version != "new_bs_bca"
  ) |> 
  visualize_error_examples("36_months", "Trondheim, tre års glidende indeks", "Regneeksempler")
```



# Oslo
Indekstall for Oslo er beregnet med ny metode.

```{r}
#| label: fig-map_oslo
#| message: false
#| fig-cap: !expr map_caption

map_links_with_function_class(links_oslo) |> 
  addPolygons(
    data = municipality_polygon_oslo,
    weight = 3,
    opacity = 0.3,
    fill = FALSE
  ) |>
  addPolygons(
    data = urban_area_oslo,
    weight = 3,
    opacity = 0.3,
    fill = FALSE
  )
```


## Regneeksempler


### Ett års glidende indeks
```{r}
#| label: fig-oslo_official_12
#| fig-cap: "Offisiell indeks for Oslo, ett års glidende indeks."

qmd_indexes_official_oslo |> 
  dplyr::filter(
    window == "12_months",
    year < 2025
  ) |> 
  visualize_city_36_mdt_index(
    "Data: Statens vegvesen",
    "Estimert endring i trafikkmengde siste glidende 1 år, nåværende metode",
    paste0("Sammenlignet med 2018")
  ) +
  theme(
    plot.background = element_rect(fill = svv_background_color),
    panel.background = element_rect(fill = svv_background_color),
    legend.background = element_rect(fill = svv_background_color)
  ) +
  ylim(-15, 4)
```

```{r}
#| label: fig-oslo_improved_12
#| fig-cap: "Forbedret indeks for Oslo, ett års glidende indeks."

qmd_index_examples_cmdt_oslo |> 
  dplyr::filter(window_years == "one") |> 
  visualize_rolling_cmdt_index(
    "Data: Statens vegvesen",
    "Estimert endring i trafikkmengde siste glidende 1 år, forbedret metode",
    paste0("Sammenlignet med 2018")
  ) +
  theme(
    plot.background = element_rect(fill = svv_background_color),
    panel.background = element_rect(fill = svv_background_color),
    legend.background = element_rect(fill = svv_background_color)
  ) +
  ylim(-15, 4)
```

```{r}
#| label: fig-oslo_compare_em_12
#| fig-cap: "Sammenligning av feilmargin." 

dplyr::inner_join(
  qmd_indexes_official_oslo |> 
    dplyr::filter(window == "12_months") |> 
    dplyr::mutate(
      x_label = base::paste0(lubridate::month(month_object, label = TRUE), " ", stringr::str_sub(year, 3, 4)),
      dagens = (base::abs(ci_upper - ci_lower) / 200) / (index_p / 100 + 1)
    ) |> 
    dplyr::select(x_label, dagens),
  qmd_index_examples_cmdt_oslo |> 
    dplyr::filter(window_years == "one") |> 
    dplyr::mutate(forbedret = (base::abs(ci_upper - ci_lower) / 200) / (index_p / 100 + 1)) |> 
    dplyr::select(x_label, forbedret),
  by = dplyr::join_by(x_label)
) |> 
tidyr::pivot_longer(
  cols = c(dagens, forbedret),
  names_to = "version"
) |> 
dplyr::mutate(
  x_label = as.factor(x_label) |> forcats::fct_inorder()
) |> 
visualize_em_comparison()
```


```{r}
#| label: fig-oslo_compare_n_trp_12
#| fig-cap: "Sammenligning av antall punkt." 

dplyr::inner_join(
  qmd_indexes_official_oslo |>
    dplyr::filter(window == "12_months") |>
    dplyr::mutate(
      x_label = base::paste0(lubridate::month(month_object, label = TRUE), " ", stringr::str_sub(year, 3, 4))
    ) |>
    dplyr::select(x_label, dagens = n_trp),
  qmd_index_examples_cmdt_oslo_month |>
    dplyr::select(x_label, forbedret = n_trp),
  by = dplyr::join_by(x_label)
) |>
tidyr::pivot_longer(
  cols = c(dagens, forbedret),
  names_to = "version"
) |>
dplyr::mutate(
  x_label = as.factor(x_label) |> forcats::fct_inorder()
) |>
visualize_n_trp_comparison()
```


### Tre års glidende indeks

```{r}
#| label: fig-oslo_36_official
#| fig-cap: "Offisiell indeks for Oslo, tre års glidende indeks."

qmd_indexes_official_oslo |> 
  dplyr::filter(
    window == "36_months",
    year < 2025
  ) |> 
  visualize_city_36_mdt_index(
    "Data: Statens vegvesen",
    "Estimert endring i trafikkmengde siste glidende 3 år, dagens metode",
    paste0("Sammenlignet med 2018")
  ) +
  theme(
    plot.background = element_rect(fill = svv_background_color),
    panel.background = element_rect(fill = svv_background_color),
    legend.background = element_rect(fill = svv_background_color)
  ) +
  ylim(-8, 4)
```

```{r}
#| label: fig-oslo_improved_36
#| fig-cap: "Forbedret indeks for Oslo, tre års glidende indeks."

qmd_index_examples_cmdt_oslo |> 
  dplyr::filter(window_years == "three") |> 
  visualize_rolling_cmdt_index(
    "Data: Statens vegvesen",
    "Estimert endring i trafikkmengde siste glidende 3 år, forbedret metode",
    paste0("Sammenlignet med 2018")
  ) +
  theme(
    plot.background = element_rect(fill = svv_background_color),
    panel.background = element_rect(fill = svv_background_color),
    legend.background = element_rect(fill = svv_background_color)
  ) +
  ylim(-8, 4)
```

```{r}
#| label: fig-oslo_compare_em_36
#| fig-cap: "Sammenligning av feilmargin." 

dplyr::inner_join(
  qmd_indexes_official_oslo |> 
  dplyr::filter(window == "36_months") |> 
  dplyr::mutate(
    x_label = base::paste0(lubridate::month(month_object, label = TRUE), " ", stringr::str_sub(year, 3, 4)),
    dagens = (base::abs(ci_upper - ci_lower) / 200) / (index_p / 100 + 1)
  ) |> 
  dplyr::select(x_label, dagens),
  qmd_index_examples_cmdt_oslo |> 
  dplyr::filter(window_years == "three") |> 
  dplyr::mutate(forbedret = (base::abs(ci_upper - ci_lower) / 200) / (index_p / 100 + 1)) |> 
  dplyr::select(x_label, forbedret),
  by = dplyr::join_by(x_label)
) |> 
tidyr::pivot_longer(
  cols = c(dagens, forbedret),
  names_to = "version"
) |> 
dplyr::mutate(
  x_label = as.factor(x_label) |> forcats::fct_inorder()
) |> 
visualize_em_comparison()
```
