---
title: "Vurdering av mulighet for byindeks i byområder som er kandidater til ny tilskuddsordning"
format: 
  html:
    css: svv.css
    number-sections: true
    toc: true
    toc-location: left
    toc-title: "Innhold"
    toc-expand: true
    df-print: paged
    self-contained: true
crossref:
  fig-title: Figur
  tbl-title: Tabell
  title-delim: .
  fig-prefix: figur
  tbl-prefix: tabell
editor: source
knitr: 
  opts_chunk: 
    echo: false
---


```{r}
#| label: setup
#| include: false
#| echo: false
#| warning: false
#| message: false
  
base::Sys.setlocale(locale = "nb.utf8")
svv_background_color <- "#F5F5F5"

library(tidyverse)
#library(patchwork)
library(flextable)
#library(gt)
library(sf)
#library(sfnetworks)
#library(igraph)
#library(tidygraph)
#library(htmltools)
library(leaflet)

source("H:/Programmering/R/byindeks/leaflet_nvdb_map_setup.R")

flextable::set_flextable_defaults(
  #font.size = 8,
  #padding.bottom = .2,
  #padding.top = .4,
  decimal.mark = ",",
  big.mark = " ",
  na_str = ""
)


visualize_function_class_distribution <- function(link_population) {

  function_class_pop <-
    link_population |> 
    sf::st_drop_geometry() |>
    dplyr::summarise(
      count = n(),
      tw = sum(traffic_work_km),
      .by = c(function_class)
    ) |> 
    dplyr::mutate(
      total_count = sum(count),
      total_tw = sum(tw),
      percentage_count = count / total_count,
      percentage_tw = tw / total_tw,
      selection = "populasjon"
    )
  
  function_class_sam <-
    link_population |> 
    sf::st_drop_geometry() |>
    dplyr::filter(!is.na(point_id)) |> 
    dplyr::summarise(
      count = n(),
      tw = sum(traffic_work_km),
      .by = c(function_class)
    ) |> 
    dplyr::mutate(
      total_count = sum(count),
      total_tw = sum(tw),
      percentage_count = count / total_count,
      percentage_tw = tw / total_tw,
      selection = "utvalg"
    )
    
  function_class_stats <-
    dplyr::bind_rows(
      function_class_pop,
      function_class_sam
    ) 
  
  function_class_tw_plot <-
    function_class_stats |> 
    ggplot(aes(function_class, percentage_tw, group = selection, fill = selection)) +
    geom_col(position = "dodge2") +
    theme_light() +
    theme(
      axis.ticks.x = element_blank(),
      panel.grid.minor.x = element_blank(),
      panel.grid.major.x = element_blank(),
      panel.grid.minor.y = element_blank(),
      plot.background = element_rect(fill = svv_background_color),
      panel.background = element_rect(fill = svv_background_color),
      legend.background = element_rect(fill = svv_background_color),
      legend.position = "bottom"
    ) +
    scale_fill_manual(
      values = c(
            "populasjon" = "#008ec2",
            "utvalg" = "#ed9300"
          ),
          labels = c(
            "Alle trafikklenker (populasjon)",
            "Trafikklenker med trafikkregistrering"
          ),
          name = "Utvalg"
    ) +
    labs(
      x = "Funksjonsklasse", 
      y = NULL
    ) +
    ggtitle(
      "Trafikkarbeid fordelt på funksjonsklasse",
      "Data for 2023"
    )
  
  return(function_class_tw_plot)
}

map_links_with_function_class <- function(link_df) {

  links_with_trp <-
    link_df |> 
    dplyr::filter(
      !is.na(point_id)
    )
  
  links_without_trp <-
    link_df |> 
    dplyr::filter(
      is.na(point_id)
    )
  
  palette_function_class <-
    colorFactor(
      palette = c("#158925", "#077197", "#b63434", "#687277"),
      domain = c("A", "B", "C", "D")
    )
  
  map <-
    #link_df |>
    links_without_trp |> 
    leaflet(
      width = "100%",
      height = 700,
      options =
        leafletOptions(
          crs = nvdb_crs,
          zoomControl = F)
    ) |>
    addTiles(
      urlTemplate = nvdb_map_url,
      attribution = nvdb_map_attribution
    ) |>
    addPolylines(
      #data = links_without_trp,
      #label = ~label_text,
      opacity = 1,
      weight = 4,
      color = ~ palette_function_class(function_class),
      highlightOptions = highlightOptions(
        bringToFront = TRUE,
        sendToBack = FALSE,
        color = "purple",
        opacity = 0.6
      )
    ) |>
    addPolylines(
      data = links_with_trp,
      #label = ~label_text,
      opacity = 1,
      weight = 8,
      color = ~ palette_function_class(function_class),
      highlightOptions = highlightOptions(
        bringToFront = TRUE,
        sendToBack = FALSE,
        color = "purple",
        opacity = 0.6
      )
    ) |>
    addLegend(
      "bottomright",
      pal = palette_function_class,
      values = ~ function_class,
      title = "Funksjonsklasse",
      opacity = 0.7
    )

  return(map)
}

map_caption <- "Trafikklenker og funksjonsklasse. Brede linjer indikerer lenker med trafikkregistrering."

table_trps <- function(trp_df) {
  
  trp_df |> 
    sf::st_drop_geometry() |>
    dplyr::filter(!is.na(point_id)) |> 
    dplyr::select(
      name,
      road_reference,
      aadt_lmv,
      function_class
    ) |> 
    dplyr::mutate(
      ordered_road_reference = 
        base::factor(
          road_reference, 
          levels = stringr::str_sort(unique(road_reference), numeric = TRUE),
          ordered = TRUE
        )
    ) |> 
    dplyr::arrange(
      ordered_road_reference
    ) |> 
    dplyr::select(
      -ordered_road_reference
    ) |> 
    DT::datatable(
      filter = "none",
      rownames = FALSE,
      colnames = c(
        "Navn på punkt" = "name",
        "Vegreferanse" = "road_reference",
        "ÅDT lette kjøretøy" = "aadt_lmv",
        "Funksjonsklasse" = "function_class"
      ),
      options = list(
        searching = FALSE,
        pageLength = 20,
        lengthChange = FALSE,
        autoWidth = TRUE,
        columnDefs = list(list(className = 'dt-left', targets = c(0, 1)))
      )
    )
}


table_link_statistics <- function(link_df) {
  
  dplyr::bind_rows(
  link_df |> 
    sf::st_drop_geometry() |>
    dplyr::summarise(
      number_of_links = n(),
      traffic_work_mill_km = sum(traffic_work_km) / 1e6
    ) |> 
    dplyr::mutate(
      selection = "population"
    ),
  link_df |> 
    sf::st_drop_geometry() |>
    dplyr::filter(!is.na(point_id)) |> 
    dplyr::summarise(
      number_of_links = n(),
      traffic_work_mill_km = sum(traffic_work_km) / 1e6
    ) |> 
    dplyr::mutate(
      selection = "sample"
    )
  ) |> 
  tidyr::pivot_longer(
    cols = c(number_of_links, traffic_work_mill_km),
    names_to = "quantity"
  ) |> 
  tidyr::pivot_wider(
    names_from = selection,
    values_from = value
  ) |> 
  dplyr::mutate(
    percentage = 100 * (sample / population),
    quantity =
      dplyr::case_when(
        quantity == "number_of_links" ~ "Antall trafikklenker",
        quantity == "traffic_work_mill_km" ~ "Trafikkarbeid (mill. km)"
      )
  ) |> 
  flextable::flextable() |>
  colformat_double(j = 2:4, digits = 0) |>
  set_header_labels(
    quantity = "Størrelse",
    population = "Populasjon",
    sample = "Utvalg",
    percentage = "Prosentandel (%)"
  ) |>
  bold(part = "header") |>
  bg(bg = "#ED9300", part = "header")
}


calculate_ci_width <- function(link_df) {
  
  weights <-
    link_df |> 
    sf::st_drop_geometry() |> 
    dplyr::filter(!is.na(point_id)) |> 
    dplyr::select(aadt_lmv) |> 
    dplyr::mutate(
      sum_aadt_lmv = sum(aadt_lmv),
      weight = aadt_lmv / sum_aadt_lmv,
      squared_weight = weight^2
    )
    
  ci_width <- round(1.96 * sqrt(sum(weights$squared_weight)) * 5, 1)
  
  return(ci_width)
  
}
```

```{r}
#| label: data

links_bdo_2023 <- readr::read_rds("new_area_index/links_bdo_2023.rds")
links_aal_2023 <- readr::read_rds("new_area_index/links_aal_2023.rds")
links_hau_2023 <- readr::read_rds("new_area_index/links_hau_2023.rds")
links_arg_2023 <- readr::read_rds("new_area_index/links_arg_2023.rds")
links_vfl_2023 <- readr::read_rds("new_area_index/links_vfl_2023.rds")
links_tbg_2023 <- readr::read_rds("new_area_index/links_tbg_2023.rds")

ci_width_bdo <- calculate_ci_width(links_bdo_2023)
ci_width_aal <- calculate_ci_width(links_aal_2023)
ci_width_hau <- calculate_ci_width(links_hau_2023)
ci_width_arg <- calculate_ci_width(links_arg_2023)
ci_width_vfl <- calculate_ci_width(links_vfl_2023)
ci_width_tbg <- calculate_ci_width(links_tbg_2023)
```


# Bakgrunn
Statens vegvesen har fått i oppdrag fra Samferdselsdepartementet å forvalte en fireårig, søknadsbasert tilskuddsordning til aktuelle byområder. Formålet med ordningen er å legge til rette for en klima- og miljøvennlig byutvikling og god framkommelighet ved å styrke satsingen på kollektivtransport, sykling og gange i mindre byområder som ikke har byvekstavtaler. Nullvekstmålet for persontransport med bil er det overordnede målet. En forutsetning for ordningen er at det avtales et felles opplegg for måling av nullvekstmålet. Opplegget for måloppnåelse skal i utgangspunktet kunne effektueres for 2025, ettersom det skal rapporteres til departementet på måloppnåelse for 2025. 

I dette notatet vurderes det om en byindeks kan beregnes med dagens tilgjengelighet på trafikkdata i de aktuelle byområdene. Det foreslås hvilke trafikkregistreringspunkter, eventuelt supplert med bomstasjoner, som kan benyttes i beregningen. Det vurderes også hva som kan være potensielle referanseår, hvor 2023 og 2024 er aktuelle.

Notatet er sist oppdatert 2. januar 2025. Kontaktperson er Snorre Hansen, Statens vegvesen (Transport og samfunn, Transportutvikling, Veg- og transportteknologi).


# Om byindeks og representativitet
For å følge med på trafikkutviklingen i et byområde kan det beregnes en byindeks. Byindeksen benytter registrert trafikk på et utvalg steder i området og sammenligner størrelsen på denne mellom et referanseår og et beregningsår. Til en fireårig ordning passer det best med en indeks som viser utviklingen år for år, samt samlet fra referanseåret til sluttåret. Dersom ordningens periode blir utvidet, er det mulig å beregne en indeks basert på et tre års glidende snitt.

Avgrensingen til det geografiske området som er relevant for byindeksen må være kjent, og vegnettet må være inndelt i trafikklenker. En trafikklenke er en vegstrekning mellom to kryss som langs hele sin lengde har samme trafikkmengde sett over et døgn. Byindeksen baserer seg på utvalgsmetodikk der alle trafikklenkene i området utgjør populasjonen, mens de trafikklenkene som har en trafikkregistrering utgjør utvalget.


## Trafikkarbeid
For å måle endring i persontransport med bil, beregnes det trafikkarbeidet som denne trafikken utfører. Trafikkarbeidet på en trafikklenke måles i antall kjørte kilometer gjennom et år, og det kan beregnes som produktet av dens lengde i kilometer, trafikklenkens årsdøgntrafikk (ÅDT for lette kjøretøy) og 365 dager.


## Representativitet
For at en byindeks skal kunne beregnes for et område, må utvalget være representativt for hele populasjonen. For å vurdere dette benyttes en inndeling av vegnettet i funksjonsklasse. Vegens funksjonsklasse angir hvilken funksjon den har eller er prioritert for. En veg med stor andel lange reiser (fjerntrafikk) må ha høy funksjonsklasse, mens en veg med hovedsakelig lokal trafikk gjerne kan ha mye trafikk, men vil ha lav funksjonsklasse. Det finnes følgende funksjonsklasser:

- A - Nasjonale hovedveger </br>
  Den høyeste funksjonsklassen. Alle Europa- og riksveger har funksjonsklasse A.
- B - Regionale hovedveger </br>
  Veger med regional funksjon, overordnet/regional betydning. Sammen med funksjonsklasse A utgjør disse et overordnet transportnett.
- C - Lokale hovedveger </br>
  Veger med viktig lokal, men også en viss regional, funksjon hvor hovedfunksjonen er viktige forbindelsesveger mellom funksjonsklasse A og B og forbindelse til kommunesentra.
- D - Lokale samleveger </br>
  Veger som binder sammen bygder og grender eller gir hovedadkomst til bygd eller grend. Disse vegene har også en samlefunksjon for trafikk til eller fra veger i funksjonsklasse B og C.
- E - Lokale adkomstveger </br>
  Veger som kan være samleveier, men som mest domineres av adkomst til boliger og virksomheter langs disse veiene.

Trafikklenker med funksjonsklasse E vurderes som lite relevant i en byindeks, og er derfor utelatt.

Generelt kan det være aktuelt å ta med enkelte viktige kommunale veger som ligger sentralt til i et område. Da kommunale veger ikke har angitt funksjonsklasse, må disse tildeles en verdi for at de skal kunne tas med i vurderingen av representativteten. De vil typisk kunne få funksjonsklasse D. Det er ikke tatt med noen kommunale veger i analysene som beskrives i dette notatet.

Gjennomgangstrafikk skal ikke inngå i datagrunnlaget for byindeksen. Som regel vil andelen gjennomgangstrafikk i et byområde være så liten at det ikke er en aktuell problemstilling. Men i enkelte tilfeller kan det være høy andel gjennomgangstrafikk på enkelte veger, og da bør det ikke være byindekspunkt på disse.


## Endringer i vegnettet
Byindeksmetoden baserer seg på måling av den generelle endringen i trafikk for å estimere en trend over tid. Trafikken sammenlignes mellom to tidsperioder som i hvert av punktene der trafikken registreres må være normaltrafikk, ikke trafikk som er unormalt høy eller lav som følge av stengte eller nyåpnede veger i nærheten. Dersom vegnettet endres ved at enkelte veger stenges eller at nye veger åpnes, vil trafikkstrømmene lokalt bli veldig påvirket av dette og datagrunnlaget vil på enkelte steder ikke kunne sies å representere en generell trend. Derfor vil byindeksmetoden fungere dårligere ved større vegnettsendringer. I noen tilfeller vil punktene fange opp både veger med redusert og økt trafikk på en balansert måte, men dette vil føre til økt spredning i datagrunnlaget og følgelig større usikkerhet i indeksestimatet. Byindekspunkt som er eller vil bli betydelig berørt av vegnettsendringer bør derfor ikke inngå i datagrunnlaget.


## Usikkerhet
Byindeksen er et estimat med en viss usikkerhet som beskrives ved hjelp av et konfidensintervall. Usikkerhetens størrelse gjenspeiles av konfidensintervallets bredde, og denne er avhengig av antall byindekspunkt og variasjonen mellom disse. Siden byindeksen beregnes som et vektet gjennomsnitt av punktindeksene, der vektene er gitt av punktets trafikkmengde, vil homogeniteten til punktene ha noe å si for usikkerhetsberegningen.

Forventet bredde på konfidensintervallet under normale forhold kan beregnes når vi kjenner trafikkmengden for hvert av punktene. Av erfaring er et typisk standardavvik for en byindeks på omkring 5 prosentpoeng.


# Bodø
Det relevante vegnettet for dette byområdet består av alle Europa-, riks- og fylkesveger i Bodø kommune, som vist i @fig-map_bdo.

```{r}
#| label: fig-map_bdo
#| message: false
#| fig-cap: !expr map_caption

map_links_with_function_class(links_bdo_2023)
```

</br>

En oversikt over hvilke trafikkregistreringspunkter som kan benyttes i byindeksen er angitt i @tbl-trp_bdo.

```{r}
#| label: tbl-trp_bdo
#| tbl-cap: "Trafikkregistreringspunkt som benyttes i byindeks."

table_trps(links_bdo_2023)
```

</br>

Det finnes åtte bomstasjoner i området som alle ligger i Bodø by. Tre av disse ligger på kommunalveg og er dermed ikke aktuelle i denne analysen. De øvrige fem ligger på trafikklenker som også har trafikkregistreringspunkt. Det er derfor ikke aktuelt å benytte data fra bomstasjoner i denne byindeksen.

En oppsummering av antall trafikklenker og summert trafikkarbeid er vist i @tbl-trp_count_bdo.

```{r}
#| label: tbl-trp_count_bdo
#| tbl-cap:  "Statistikk for trafikklenker i Bodø."


dplyr::bind_rows(
  links_bdo_2023 |> 
    sf::st_drop_geometry() |>
    dplyr::summarise(
      number_of_links = n(),
      traffic_work_mill_km = sum(traffic_work_km) / 1e6
    ) |> 
    dplyr::mutate(
      selection = "population"
    ),
  links_bdo_2023 |> 
    sf::st_drop_geometry() |>
    dplyr::filter(!is.na(point_id)) |> 
    dplyr::summarise(
      number_of_links = n(),
      traffic_work_mill_km = sum(traffic_work_km) / 1e6
    ) |> 
    dplyr::mutate(
      selection = "sample"
    )
  ) |> 
  tidyr::pivot_longer(
    cols = c(number_of_links, traffic_work_mill_km),
    names_to = "quantity"
  ) |> 
  tidyr::pivot_wider(
    names_from = selection,
    values_from = value
  ) |> 
  dplyr::mutate(
    percentage = 100 * (sample / population),
    quantity =
      dplyr::case_when(
        quantity == "number_of_links" ~ "Antall trafikklenker",
        quantity == "traffic_work_mill_km" ~ "Trafikkarbeid (mill. km)"
      )
  ) |> 
  flextable::flextable() |>
  colformat_double(j = 2:4, digits = 0) |>
  set_header_labels(
    quantity = "Størrelse",
    population = "Populasjon",
    sample = "Utvalg",
    percentage = "Prosentandel (%)"
  ) |>
  bold(part = "header") |>
  bg(bg = "#ED9300", part = "header")
```

Under normale forhold vil forventet bredde på konfidensintervallet ligge omkring `r stringr::str_replace(sprintf("%.1f", ci_width_bdo), "\\.", ",")` prosentpoeng.


## Representativitet
Hvordan trafikkarbeidet fordeler seg på funksjonsklasse er vist i @fig-function_class_bdo.

```{r}
#| label: fig-function_class_bdo
#| fig-cap: "Fordeling av funksjonsklasse i populasjon og utvalg." 
#| message: false
#| warning: false

visualize_function_class_distribution(links_bdo_2023)
```

I @fig-function_class_bdo ser vi at utvalget grovt sett ligner en del på populasjonen. Det er likevel noe overrepresentasjon i funksjonsklasse A, og noe underrepresentasjon i funksjonsklasse B. Data for 2024 fordeler seg tilsvarende.


```{r}
#| label: fig-function_class_bdo_adjusted
#| fig-cap: "Fordeling av funksjonsvegklasse i populasjon og utvalg." 
#| message: false
#| warning: false

# links_bdo_2023 |> 
#   dplyr::mutate(
#     point_id = 
#       dplyr::case_when(
#         point_id == "18346V886007" ~ NA_character_,
#         point_id == "26549V2669516" ~ NA_character_,
#         TRUE ~ point_id
#       )
#   ) |> 
# visualize_function_class_distribution()
```


## Endringer i vegnettet
I Bodø skal det bygges ny lufthavn og en forlengelse av dagens rv. 80 er planlagt åpnet i 2027. Dette vil antakelig påvirke trafikken i dagens rv. 80 Olav V gate så mye at tre av byindekspunktene som ligger der ikke blir sammenlignbare før og etter den nye vegen åpner.


## Konklusjon
En oppsummering av vurderingen for Bodøområdet:

- En byindeks kan fint beregnes med eksisterende trafikkregistreringspunkt
- Det er ikke behov for å benytte data fra bomstasjoner
- Det er vegprosjekter som kan påvirke byindeksens representativitet, men sannsynligvis ikke i for stort omfang
- Både 2023 og 2024 er aktuelle som referanseår


# Ålesund
Det relevante vegnettet for dette byområdet består av Europa-, riks- og fylkesveger i sentrale deler av Ålesund kommune, som vist i @fig-map_aal.

```{r}
#| label: fig-map_aal
#| message: false
#| fig-cap: !expr map_caption

map_links_with_function_class(links_aal_2023)
```

</br>

En oversikt over hvilke trafikkregistreringspunkter som kan benyttes i byindeksen er angitt i @tbl-trp_aal.

```{r}
#| label: tbl-trp_aal
#| tbl-cap: "Trafikkregistreringspunkt som benyttes i byindeks."

table_trps(links_aal_2023)
```

</br>

Det er 13 bomstasjoner i Ålesund by. Fire av disse ligger på trafikklenker som også har trafikkregistreringspunkt. De øvrige ni bomstasjonene ligger på lenker som har trafikkregistreringspunkt på sin nabolenke. Det er mulig å benytte disse som datagrunnlag i byindeksen, men det er tilstrekkelig datagrunnlag med ordinære trafikkregistreringspunkt.

En oppsummering av antall trafikklenker og summert trafikkarbeid er vist i @tbl-trp_count_aal.

```{r}
#| label: tbl-trp_count_aal
#| tbl-cap:  "Statistikk for trafikklenker i Ålesund."


table_link_statistics(links_aal_2023)
```

Under normale forhold vil forventet bredde på konfidensintervallet ligge omkring `r stringr::str_replace(sprintf("%.1f", ci_width_aal), "\\.", ",")` prosentpoeng.


## Representativitet
Hvordan trafikkarbeidet fordeler seg på funksjonsklasse er vist i @fig-function_class_aal.

```{r}
#| label: fig-function_class_aal
#| fig-cap: "Fordeling av funksjonsklasse i populasjon og utvalg." 
#| message: false
#| warning: false

visualize_function_class_distribution(links_aal_2023)
```

I @fig-function_class_aal ser vi at utvalget ligner på populasjonen. Data for 2024 fordeler seg tilsvarende.


## Endringer i vegnettet
Ny E39 mellom Breivika og Vegsundet kan påvirke en del av trafikkregistreringspunktene, men prosjektet er i planfase så det er ikke sikkert det får innvirkning i den aktuelle perioden.

Ny firefelts E136 på strekningen Breivika - Lerstad vil bety en del for trafikkflyten i området. Dette prosjektet er i byggefase nå og skal være ferdig høsten 2027.


## Konklusjon
En oppsummering av vurderingen for Ålesundområdet:

- En byindeks kan fint beregnes med eksisterende trafikkregistreringspunkt
- Det er ikke behov for å benytte data fra bomstasjoner
- Det er vegprosjekter som kan påvirke byindeksens representativitet, men sannsynligvis ikke i for stort omfang
- Både 2023 og 2024 er aktuelle som referanseår


# Haugesund
Det aktuelle området består her av hele Haugesund kommune, samt fastlandsdelen av Karmøy kommune, som vist i @fig-map_hau.

```{r}
#| label: fig-map_hau
#| message: false
#| fig-cap: !expr map_caption

map_links_with_function_class(links_hau_2023)
```

</br>

En oversikt over hvilke trafikkregistreringspunkter som kan benyttes i byindeksen er angitt i @tbl-trp_hau.

```{r}
#| label: tbl-trp_hau
#| tbl-cap: "Trafikkregistreringspunkt som benyttes i byindeks."

table_trps(links_hau_2023)
```

</br>

Det er sju bomstasjoner rundt Haugesund sentrum. Seks av disse registrerer trafikk i bare en av kjøreretningene, og er derfor ikke mulig å benytte i en byindeks. Den siste av de sju ligger på en trafikklenke som også har et trafikkregistreringspunkt.

En oppsummering av antall trafikklenker og summert trafikkarbeid er vist i @tbl-trp_count_hau.

```{r}
#| label: tbl-trp_count_hau
#| tbl-cap:  "Statistikk for trafikklenker i Haugesund."


table_link_statistics(links_hau_2023)
```

Under normale forhold vil forventet bredde på konfidensintervallet ligge omkring `r stringr::str_replace(sprintf("%.1f", ci_width_hau), "\\.", ",")` prosentpoeng.


## Representativitet
Hvordan trafikkarbeidet fordeler seg på funksjonsklasse er vist i @fig-function_class_hau.

```{r}
#| label: fig-function_class_hau
#| fig-cap: "Fordeling av funksjonsklasse i populasjon og utvalg." 
#| message: false
#| warning: false

visualize_function_class_distribution(links_hau_2023)
```

I @fig-function_class_hau ser vi at utvalget ikke ligner helt på populasjonen. Det er overrepresentasjon i funksjonsklasse A og B, mens det er underrepresentasjon på C og D. Ved å redusere antall punkt i A og B, vil dette jevne seg ut litt, men når det ikke er flere enn 16 punkt i utvalget så det er ønskelig å beholde så mange som mulig.

I Karmøytunnelen er det tre trafikkregistreringspunkt. Trafikk som kommer inn fra Håviksiden og Mjåsundsiden og som skal nordover forbi Hellevik vil passere punktet som ligger i den nordre tunnelarmen. Da er det ikke behov for punktene i Håvik- og Mjåsundarmene. Tas disse to punktene ut av utvalget, vil ikke funksjonsklasse B lenger være overrepresentert.

Trafikkregistreringspunktet på E134 ved Raglamyr på avkjøringen til Brakahaug har relativt lite trafikk og fanger kun opp en del av trafikken til et bergenset boligområde, og bør ikke inngå i utvalget av punkt i byindeksen.

Fordelingen av trafikkarbeid i et justert utvalg vises i @fig-function_class_hau_adjusted. Det er nå en mer lik fordeling mellom populasjon og utvalg, men spesielt er funksjonsklasse A overrepresentert. Alle punkter i funksjonsklasse A ligger på E134, og her kan det være et lite innslag av gjennomgangstrafikk. Punktene ved Rossabø og Raglamyr vil ha relativt høy andel lokaltrafikk. De to ytterpunktene ved Toskatjørn og Norheim (Karmsund bru) har høy andel trafikk fra omlandet som skal til Haugesund. Ved å fjerne disse to fra utvalget, blir funksjonsklasse A veldig underrepresentert. Siden det totalt er relativt få punkter i utvalget oppnås bedre representativitet om disse likevel beholdes. 

```{r}
#| label: fig-function_class_hau_adjusted
#| fig-cap: "Fordeling av funksjonsvegklasse i populasjon og justert utvalg." 
#| message: false
#| warning: false

links_hau_2023 |>
  dplyr::mutate(
    point_id =
      dplyr::case_when(
        point_id == "30193V2370595" ~ NA_character_, # Karmøytunnelen Mjåsund
        point_id == "77208V2370670" ~ NA_character_, # Karmøytunnelen Håvik
        point_id == "57430V319659" ~ NA_character_, # Raglamyr Brakahaug
        #point_id == "57053V319651" ~ NA_character_, # Toskatjørn
        #point_id == "88119V319814" ~ NA_character_, # Norheim (Karmsund)
        TRUE ~ point_id
      )
  ) |>
visualize_function_class_distribution()
```

</br>

Med 13 punkt i utvalget, utgjør dette fortsatt en relativt stor andel av populasjonen, som vist i @tbl-trp_count_hau_adjusted. Data for 2024 fordeler seg tilsvarende.

```{r}
#| label: tbl-trp_count_hau_adjusted
#| tbl-cap:  "Statistikk for trafikklenker i Haugesund, justert utvalg."

links_hau_2023 |>
  dplyr::mutate(
    point_id =
      dplyr::case_when(
        point_id == "30193V2370595" ~ NA_character_, # Karmøytunnelen Mjåsund
        point_id == "77208V2370670" ~ NA_character_, # Karmøytunnelen Håvik
        point_id == "57430V319659" ~ NA_character_, # Raglamyr Brakahaug
        #point_id == "57053V319651" ~ NA_character_, # Toskatjørn
        #point_id == "88119V319814" ~ NA_character_, # Norheim (Karmsund)
        TRUE ~ point_id
      )
  ) |>
  table_link_statistics()
```


## Endringer i vegnettet
Det er ingen vegprosjekter i området som kan påvirke byindeksen i den aktuelle perioden.


## Konklusjon
En oppsummering av vurderingen for Haugesundområdet:

- En byindeks kan fint beregnes med eksisterende trafikkregistreringspunkt
- Det er ikke aktuelt å benytte data fra bomstasjoner
- Det er per januar 2024 ingen opplysinger om vegprosjekter som kan påvirke byindeksens representativitet i løpet av den aktuelle perioden
- Både 2023 og 2024 er aktuelle som referanseår


# Arendal/Grimstad
Det relevante vegnettet i dette området består av kommunene Arendal og Grimstad. E18 har høy andel gjennomgangstrafikk, så denne er ikke med i populasjonen. Ramper til og fra E18 kunne ha vært med siden de per definisjon har kun lokaltrafikk, men siden det ikke finnes trafikkregistreringer på disse, er disse også utelatt fra denne analysen.


```{r}
#| label: fig-map_arg
#| message: false
#| fig-cap: !expr map_caption

map_links_with_function_class(links_arg_2023)
```

</br>

En oversikt over hvilke trafikkregistreringspunkter som kan benyttes i byindeksen er angitt i @tbl-trp_arg.

```{r}
#| label: tbl-trp_arg
#| tbl-cap: "Trafikkregistreringspunkt som benyttes i byindeks."

table_trps(links_arg_2023)
```

</br>

I dette området er det kun to bomstasjoner, og begge disse ligger på hovedtraseen til E18. De er derfor ikke aktuelle å benytte i byindeksen.

En oppsummering av antall trafikklenker og summert trafikkarbeid er vist i @tbl-trp_count_arg.

```{r}
#| label: tbl-trp_count_arg
#| tbl-cap:  "Statistikk for trafikklenker i Arendal og Grimstad."


table_link_statistics(links_arg_2023)
```

Under normale forhold vil forventet bredde på konfidensintervallet ligge omkring `r stringr::str_replace(sprintf("%.1f", ci_width_arg), "\\.", ",")` prosentpoeng.


## Representativitet
Hvordan trafikkarbeidet fordeler seg på funksjonsklasse er vist i @fig-function_class_arg. Data for 2024 fordeler seg tilsvarende.

```{r}
#| label: fig-function_class_arg
#| fig-cap: "Fordeling av funksjonsklasse i populasjon og utvalg." 
#| message: false
#| warning: false

visualize_function_class_distribution(links_arg_2023)
```

</br>

Fordelingen er noe overrepresentert i funksjonsklasse B og C, samtidig som den er underrepresentert i klasse D. Dette kan justeres noe ved å utelate enkelte punkter i klasse B og C.


## Konklusjon
En oppsummering av vurderingen for Arendal/Grimstad-området:

- En byindeks kan fint beregnes med eksisterende trafikkregistreringspunkt
- Det er ikke aktuelt å benytte data fra bomstasjoner
- Det er per januar 2025 ingen opplysinger om vegprosjekter som kan påvirke byindeksen i løpet av den aktuelle perioden
- Både 2023 og 2024 er aktuelle som referanseår


# Vestfoldbyen
Det relevante vegnettet i Vestfoldbyen består av kommunene Tønsberg, Sandefjord og Larvik. E18 har høy andel gjennomgangstrafikk, så denne er ikke med i populasjonen. Ramper til og fra E18 kunne ha vært med siden de per definisjon har kun lokaltrafikk, men siden det ikke finnes trafikkregistreringer på disse, er disse også utelatt fra denne analysen.


```{r}
#| label: fig-map_vfl
#| message: false
#| fig-cap: !expr map_caption

map_links_with_function_class(links_vfl_2023)
```

</br>

En oversikt over hvilke trafikkregistreringspunkter som kan benyttes i byindeksen er angitt i @tbl-trp_vfl.

```{r}
#| label: tbl-trp_vfl
#| tbl-cap: "Trafikkregistreringspunkt som benyttes i byindeks."

table_trps(links_vfl_2023)
```

</br>

I dette området er det sju bomstasjoner som alle ligger på hovedtraseen til E18. De er derfor ikke aktuelle å benytte i byindeksen.

En oppsummering av antall trafikklenker og summert trafikkarbeid er vist i @tbl-trp_count_vfl.

```{r}
#| label: tbl-trp_count_vfl
#| tbl-cap:  "Statistikk for trafikklenker i Vestfoldbyen."


table_link_statistics(links_vfl_2023)
```

Under normale forhold vil forventet bredde på konfidensintervallet ligge omkring `r stringr::str_replace(sprintf("%.1f", ci_width_vfl), "\\.", ",")` prosentpoeng.


## Representativitet
Hvordan trafikkarbeidet fordeler seg på funksjonsklasse er vist i @fig-function_class_vfl. Data for 2024 fordeler seg tilsvarende.

```{r}
#| label: fig-function_class_vfl
#| fig-cap: "Fordeling av funksjonsklasse i populasjon og utvalg." 
#| message: false
#| warning: false

visualize_function_class_distribution(links_vfl_2023)
```

</br>

Fordelingen er noe overrepresentert i funksjonsklasse B, samtidig som den er underrepresentert i klasse D. Dette kan justeres noe ved å utelate enkelte punkter i klasse B.


## Konklusjon
En oppsummering av vurderingen for Vestfoldbyen:

- En byindeks kan fint beregnes med eksisterende trafikkregistreringspunkt
- Det er ikke aktuelt å benytte data fra bomstasjoner
- Det kan være noen mindre vegprosjekter i området, men som neppe vil påvirke byindeksens representativitet i løpet av den aktuelle perioden
- Både 2023 og 2024 er aktuelle som referanseår


# Tønsberg
Dette området består av Tønsberg kommune. E18 har høy andel gjennomgangstrafikk, så denne er ikke være med i populasjonen. Ramper til og fra E18 kunne ha vært med siden de per definisjon har kun lokaltrafikk, men siden det ikke finnes trafikkregistreringer på disse, er disse også utelatt fra denne analysen.

```{r}
#| label: fig-map_tbg
#| message: false
#| fig-cap: !expr map_caption

map_links_with_function_class(links_tbg_2023)
```

</br>

En oversikt over hvilke trafikkregistreringspunkter som kan benyttes i byindeksen er angitt i @tbl-trp_tbg.

```{r}
#| label: tbl-trp_tbg
#| tbl-cap: "Trafikkregistreringspunkt som benyttes i byindeks."

table_trps(links_tbg_2023)
```

</br>

I dette området er det kun en bomstasjon, og den ligger på hovedtraseen til E18. Den er derfor ikke aktuell å benytte i byindeksen.

En oppsummering av antall trafikklenker og summert trafikkarbeid er vist i @tbl-trp_count_tbg.

```{r}
#| label: tbl-trp_count_tbg
#| tbl-cap:  "Statistikk for trafikklenker i Tønsberg."


table_link_statistics(links_tbg_2023)
```

Under normale forhold vil forventet bredde på konfidensintervallet ligge omkring `r stringr::str_replace(sprintf("%.1f", ci_width_tbg), "\\.", ",")` prosentpoeng.


## Representativitet
Hvordan trafikkarbeidet fordeler seg på funksjonsklasse er vist i @fig-function_class_tbg. Data for 2024 fordeler seg tilsvarende.

```{r}
#| label: fig-function_class_tbg
#| fig-cap: "Fordeling av funksjonsklasse i populasjon og utvalg." 
#| message: false
#| warning: false

visualize_function_class_distribution(links_tbg_2023)
```

</br>

Fordelingen er noe overrepresentert i funksjonsklasse B, samtidig som den er underrepresentert i klasse D. Dette kan justeres noe ved å utelate enkelte punkter i klasse B.


## Konklusjon
En oppsummering av vurderingen for Tønsberg:

- En byindeks kan fint beregnes med eksisterende trafikkregistreringspunkt
- Det er ikke aktuelt å benytte data fra bomstasjoner
- Det kan være noen mindre vegprosjekter i området, men som neppe vil påvirke byindeksens representativitet i løpet av den aktuelle perioden
- Både 2023 og 2024 er aktuelle som referanseår


# Oppsummering
Basert på konklusjonene fra hvert av byområdene, blir det en felles oppsummering som gjelder for alle:

- En byindeks kan fint beregnes med eksisterende trafikkregistreringspunkt
- Det er ikke aktuelt eller nødvendig å benytte data fra bomstasjoner
- Det kan være noen mindre vegprosjekter i enkelte av områdene, men som neppe vil påvirke byindeksens representativitet i løpet av den aktuelle perioden
- Både 2023 og 2024 er aktuelle som referanseår

En byindeks kan altså beregnes for disse byområdene uten noen ekstra investeringer. Det vil uansett måtte prioriteres inn noen ekstra arbeidstimer for gjennomgang av datagrunnlag, beregning og formidling av byindeksene, men dette kan tas av eksisterende personressurser (eventuelt mot nedprioritering av andre arbeidsoppgaver.)

Enkelte bomstasjoner er plassert slik at de fint kan bidra med data til en byindeks. Men siden data fra bomstasjoner ennå ikke er integrert i Trafikkdatasystemet, så er det en ekstra jobb å hente inn data fra AutoPASS-systemet og klargjøre disse for en indeksberegning. Det er ønskelig å unngå dette ekstraarbeidet dersom det ikke anses for å være helt nødvendig.
 