---
title: "Vurdering av mulighet for byindeks i byområder som er kandidater til ny tilskuddsordning"
format: 
  html:
    css: svv.css
    number-sections: true
    toc: true
    toc-location: left
    toc-title: "Innhold"
    toc-expand: true
    df-print: paged
    self-contained: true
crossref:
  fig-title: Figur
  tbl-title: Tabell
  title-delim: .
  fig-prefix: figur
  tbl-prefix: tabell
editor: source
knitr: 
  opts_chunk: 
    echo: false
---


```{r}
#| label: setup
#| include: false
#| echo: false
#| warning: false
#| message: false
  
base::Sys.setlocale(locale = "nb.utf8")
svv_background_color <- "#F5F5F5"

library(tidyverse)
#library(patchwork)
library(flextable)
#library(gt)
library(sf)
#library(sfnetworks)
#library(igraph)
#library(tidygraph)
#library(htmltools)
library(leaflet)

source("H:/Programmering/R/byindeks/leaflet_nvdb_map_setup.R")

flextable::set_flextable_defaults(
  #font.size = 8,
  #padding.bottom = .2,
  #padding.top = .4,
  decimal.mark = ",",
  big.mark = " ",
  na_str = ""
)


visualize_function_class_distribution <- function(link_population) {

  function_class_pop <-
    link_population |> 
    sf::st_drop_geometry() |>
    dplyr::summarise(
      count = n(),
      tw = sum(traffic_work_km),
      .by = c(function_class)
    ) |> 
    dplyr::mutate(
      total_count = sum(count),
      total_tw = sum(tw),
      percentage_count = count / total_count,
      percentage_tw = tw / total_tw,
      selection = "populasjon"
    )
  
  function_class_sam <-
    link_population |> 
    sf::st_drop_geometry() |>
    dplyr::filter(!is.na(point_id)) |> 
    dplyr::summarise(
      count = n(),
      tw = sum(traffic_work_km),
      .by = c(function_class)
    ) |> 
    dplyr::mutate(
      total_count = sum(count),
      total_tw = sum(tw),
      percentage_count = count / total_count,
      percentage_tw = tw / total_tw,
      selection = "utvalg"
    )
    
  function_class_stats <-
    dplyr::bind_rows(
      function_class_pop,
      function_class_sam
    ) 
  
  function_class_tw_plot <-
    function_class_stats |> 
    ggplot(aes(function_class, percentage_tw, group = selection, fill = selection)) +
    geom_col(position = "dodge2") +
    theme_light() +
    theme(
      axis.ticks.x = element_blank(),
      panel.grid.minor.x = element_blank(),
      panel.grid.major.x = element_blank(),
      panel.grid.minor.y = element_blank(),
      plot.background = element_rect(fill = svv_background_color),
      panel.background = element_rect(fill = svv_background_color),
      legend.background = element_rect(fill = svv_background_color),
      legend.position = "bottom"
    ) +
    scale_fill_manual(
      values = c(
            "populasjon" = "#008ec2",
            "utvalg" = "#ed9300"
          ),
          labels = c(
            "Alle trafikklenker (populasjon)",
            "Trafikklenker med trafikkregistrering"
          ),
          name = "Utvalg"
    ) +
    labs(
      x = "Funksjonsklasse", 
      y = NULL
    ) +
    ggtitle(
      "Trafikkarbeid fordelt på funksjonsklasse",
      "Data for 2023"
    )
  
  return(function_class_tw_plot)
}

map_links_with_function_class <- function(link_df) {

  links_with_trp <-
    link_df |> 
    dplyr::filter(
      !is.na(point_id)
    )
  
  links_without_trp <-
    link_df |> 
    dplyr::filter(
      is.na(point_id)
    )
  
  palette_function_class <-
    colorFactor(
      palette = c("#158925", "#077197", "#b63434", "#687277"),
      domain = c("A", "B", "C", "D")
    )
  
  map <-
    #link_df |>
    links_without_trp |> 
    leaflet(
      width = "100%",
      height = 700,
      options =
        leafletOptions(
          crs = nvdb_crs,
          zoomControl = F)
    ) |>
    addTiles(
      urlTemplate = nvdb_map_url,
      attribution = nvdb_map_attribution
    ) |>
    addPolylines(
      #data = links_without_trp,
      #label = ~label_text,
      opacity = 1,
      weight = 4,
      color = ~ palette_function_class(function_class),
      highlightOptions = highlightOptions(
        bringToFront = TRUE,
        sendToBack = FALSE,
        color = "purple",
        opacity = 0.6
      )
    ) |>
    addPolylines(
      data = links_with_trp,
      #label = ~label_text,
      opacity = 1,
      weight = 8,
      color = ~ palette_function_class(function_class),
      highlightOptions = highlightOptions(
        bringToFront = TRUE,
        sendToBack = FALSE,
        color = "purple",
        opacity = 0.6
      )
    ) |>
    addLegend(
      "bottomright",
      pal = palette_function_class,
      values = ~ function_class,
      title = "Funksjonsklasse",
      opacity = 0.7
    )

  return(map)
}

map_caption <- "Trafikklenker og funksjonsklasse. Brede linjer indikerer lenker med trafikkregistrering."

table_trps <- function(trp_df) {
  
  trp_df |> 
    sf::st_drop_geometry() |>
    dplyr::filter(!is.na(point_id)) |> 
    dplyr::select(
      name,
      road_reference,
      aadt_lmv,
      function_class
    ) |> 
    dplyr::mutate(
      ordered_road_reference = 
        base::factor(
          road_reference, 
          levels = stringr::str_sort(unique(road_reference), numeric = TRUE),
          ordered = TRUE
        )
    ) |> 
    dplyr::arrange(
      ordered_road_reference
    ) |> 
    dplyr::select(
      -ordered_road_reference
    ) |> 
    DT::datatable(
      filter = "none",
      rownames = FALSE,
      colnames = c(
        "Navn på punkt" = "name",
        "Vegreferanse" = "road_reference",
        "ÅDT lette kjøretøy" = "aadt_lmv",
        "Funksjonsklasse" = "function_class"
      ),
      options = list(
        searching = FALSE,
        pageLength = 20,
        lengthChange = FALSE,
        autoWidth = TRUE,
        columnDefs = list(list(className = 'dt-left', targets = c(0, 1)))
      )
    )
}


table_link_statistics <- function(link_df) {
  
  dplyr::bind_rows(
  link_df |> 
    sf::st_drop_geometry() |>
    dplyr::summarise(
      number_of_links = n(),
      traffic_work_mill_km = sum(traffic_work_km) / 1e6
    ) |> 
    dplyr::mutate(
      selection = "population"
    ),
  link_df |> 
    sf::st_drop_geometry() |>
    dplyr::filter(!is.na(point_id)) |> 
    dplyr::summarise(
      number_of_links = n(),
      traffic_work_mill_km = sum(traffic_work_km) / 1e6
    ) |> 
    dplyr::mutate(
      selection = "sample"
    )
  ) |> 
  tidyr::pivot_longer(
    cols = c(number_of_links, traffic_work_mill_km),
    names_to = "quantity"
  ) |> 
  tidyr::pivot_wider(
    names_from = selection,
    values_from = value
  ) |> 
  dplyr::mutate(
    percentage = 100 * (sample / population),
    quantity =
      dplyr::case_when(
        quantity == "number_of_links" ~ "Antall trafikklenker",
        quantity == "traffic_work_mill_km" ~ "Trafikkarbeid (mill. km)"
      )
  ) |> 
  flextable::flextable() |>
  colformat_double(j = 2:4, digits = 0) |>
  set_header_labels(
    quantity = "Størrelse",
    population = "Populasjon",
    sample = "Utvalg",
    percentage = "Prosentandel (%)"
  ) |>
  bold(part = "header") |>
  bg(bg = "#ED9300", part = "header")
}
```

```{r}
#| label: data

links_bdo_2023 <- readr::read_rds("new_area_index/links_bdo_2023.rds")
links_aal_2023 <- readr::read_rds("new_area_index/links_aal_2023.rds")
links_hau_2023 <- readr::read_rds("new_area_index/links_hau_2023.rds")
links_arg_2023 <- readr::read_rds("new_area_index/links_arg_2023.rds")
links_vfl_2023 <- readr::read_rds("new_area_index/links_vfl_2023.rds")
```


# Bakgrunn
Statens vegvesen har fått i oppdrag fra Samferdselsdepartementet å forvalte en fireårig, søknadsbasert tilskuddsordning til aktuelle byområder. Formålet med ordningen er å legge til rette for en klima- og miljøvennlig byutvikling og god framkommelighet ved å styrke satsingen på kollektivtransport, sykling og gange i mindre byområder som ikke har byvekstavtaler. Nullvekstmålet for persontransport med bil er det overordnede målet. En forutsetning for ordningen er at det avtales et felles opplegg for måling av nullvekstmålet. Opplegget for måloppnåelse skal i utgangspunktet kunne effektueres for 2025, ettersom det skal rapporteres til departementet på måloppnåelse for 2025. 

I dette notatet vurderes det om en byindeks kan beregnes med dagens tilgjengelighet på trafikkdata i de aktuelle byområdene. Det foreslås hvilke trafikkregistreringspunkter, eventuelt supplert med bomstasjoner, som kan benyttes i beregningen. Det vurderes også hva som kan være potensielle referanseår, hvor 2023 og 2024 er aktuelle.


# Om byindeks og representativitet
For å følge med på trafikkutviklingen i et byområde, kan det beregnes en byindeks. Byindeksen benytter registrert trafikk på et utvalg steder i området og sammenligner størrelsen på denne mellom et referanseår og et beregningsår. Utstrekningen på det geografiske området som er relevant for byindeksen må være kjent, og vegnettet må være inndelt i trafikklenker. En trafikklenke er en vegstrekning mellom to kryss som langs hele sin lengde har samme trafikkmengde over et døgn. Byindeksen baserer seg på utvalgsmetodikk der alle trafikklenkene i området utgjør populasjonen, mens de trafikklenkene som har trafikkregistrering utgjør utvalget.


## Trafikkarbeid
For å måle endring i persontransport med bil, beregnes det trafikkarbeidet som denne trafikken utfører. Trafikkarbeidet for en trafikklenke måles i antall kjørte kilometer, og kan beregnes som produktet av trafikklenkens årsdøgntrafikk (ÅDT) og dens lengde i kilometer, ganget opp med 365 dager.


## Representativitet
For at en byindeks skal kunne beregnes for et område, må utvalget være representativt for hele populasjonen. For å vurdere dette benyttes en inndeling av vegnettet i funksjonsklasse. Vegens funksjonsklasse angir hvilken funksjon den har eller er prioritert for. En veg med stor andel lange reiser (fjerntrafikk) må ha høy funksjonsklasse, mens en veg med hovedsakelig lokal trafikk gjerne kan ha mye trafikk, men vil ha lav funksjonsklasse. Det finnes følgende funksjonsklasser:

- A - Nasjonale hovedveger
  Den høyeste funksjonsklassen. Alle Europa- og riksveger har funksjonsklasse A.
- B - Regionale hovedveger
  Veger med regional funksjon, overordnet/regional betydning. Sammen med funksjonsklasse A utgjør disse et overordnet transportnett.
- C - Lokale hovedveger
  Veger med viktig lokal, men også en viss regional, funksjon hvor hovedfunksjonen er viktige forbindelsesveger mellom funksjonsklasse A og B og forbindelse til kommunesentra.
- D - Lokale samleveger
  Veger som binder sammen bygder og grender eller gir hovedadkomst til bygd eller grend. Disse vegene har også en samlefunksjon for trafikk til eller fra veger i funksjonsklasse B og C.
- E - Lokale adkomstveger
  Veger som kan være samleveier, men som mest domineres av adkomst til boliger og virksomheter langs disse veiene.

Trafikklenker med funksjonsklasse E vurderes som lite relevant i en byindeks, og er derfor utelatt.

Det kan være aktuelt å ta med enkelte viktige kommunale veger som ligger sentralt til i et område. Da kommunale veger ikke har angitt funksjonsklasse, må disse tildeles en verdi for at de skal kunne tas med i vurderingen av representativteten. De vil typisk kunne få funksjonsklasse D.


## Endringer i vegnettet
Byindeksmetoden baserer seg på måling av den generelle endringen i trafikk for å estimere en trend over tid. Trafikken sammenlignes mellom to tidsperioder som i hvert av punktene der trafikken registreres må være normaltrafikk, ikke trafikk som er unormalt høy eller lav som følge av stengte eller nyåpnede veger i nærheten. Dersom vegnettet endres ved at enkelte veger stenges eller at nye veger åpnes, vil trafikkstrømmene lokalt bli veldig påvirket av dette og datagrunnlaget vil på enkelte steder ikke kunne sies å representere en generell trend. Derfor vil byindeksmetoden fungere dårligere ved større vegnettsendringer. I noen tilfeller vil punktene fange opp både veger med redusert og økt trafikk på en balansert måte, men dette vil føre til økt spredning i datagrunnlaget og følgelig større usikkerhet i indeksestimatet.


# Bodø
Det relevante vegnettet for dette byområdet består av alle Europa-, riks- og fylkesveger i Bodø kommune, som vist i @fig-map_bdo.

```{r}
#| label: fig-map_bdo
#| message: false
#| fig-cap: !expr map_caption

map_links_with_function_class(links_bdo_2023)
```

</br>

En oversikt over hvilke trafikkregistreringspunkter som kan benyttes i byindeksen er angitt i @tbl-trp_bdo.

```{r}
#| label: tbl-trp_bdo
#| tbl-cap: "Trafikkregistreringspunkt som benyttes i byindeks."

table_trps(links_bdo_2023)
```

</br>

En oppsummering av antall trafikklenker og summert trafikkarbeid er vist i @tbl-trp_count_bdo.

```{r}
#| label: tbl-trp_count_bdo
#| tbl-cap:  "Statistikk for trafikklenker i Bodø."


dplyr::bind_rows(
  links_bdo_2023 |> 
    sf::st_drop_geometry() |>
    dplyr::summarise(
      number_of_links = n(),
      traffic_work_mill_km = sum(traffic_work_km) / 1e6
    ) |> 
    dplyr::mutate(
      selection = "population"
    ),
  links_bdo_2023 |> 
    sf::st_drop_geometry() |>
    dplyr::filter(!is.na(point_id)) |> 
    dplyr::summarise(
      number_of_links = n(),
      traffic_work_mill_km = sum(traffic_work_km) / 1e6
    ) |> 
    dplyr::mutate(
      selection = "sample"
    )
  ) |> 
  tidyr::pivot_longer(
    cols = c(number_of_links, traffic_work_mill_km),
    names_to = "quantity"
  ) |> 
  tidyr::pivot_wider(
    names_from = selection,
    values_from = value
  ) |> 
  dplyr::mutate(
    percentage = 100 * (sample / population),
    quantity =
      dplyr::case_when(
        quantity == "number_of_links" ~ "Antall trafikklenker",
        quantity == "traffic_work_mill_km" ~ "Trafikkarbeid (mill. km)"
      )
  ) |> 
  flextable::flextable() |>
  colformat_double(j = 2:4, digits = 0) |>
  set_header_labels(
    quantity = "Størrelse",
    population = "Populasjon",
    sample = "Utvalg",
    percentage = "Prosentandel (%)"
  ) |>
  bold(part = "header") |>
  bg(bg = "#ED9300", part = "header")
```

Hvordan trafikkarbeidet fordeler seg på funksjonsklasse er vist i @fig-function_class_bdo.


```{r}
#| label: fig-function_class_bdo
#| fig-cap: "Fordeling av funksjonsklasse i populasjon og utvalg." 
#| message: false
#| warning: false

visualize_function_class_distribution(links_bdo_2023)
```

I @fig-function_class_bdo ser vi at utvalget grovt sett ligner en del på populasjonen. Det er likevel noe overrepresentasjon i funksjonsklasse A, og noe underrepresentasjon i funksjonsklasse B.


```{r}
#| label: fig-function_class_bdo_adjusted
#| fig-cap: "Fordeling av funksjonsvegklasse i populasjon og utvalg." 
#| message: false
#| warning: false

# links_bdo_2023 |> 
#   dplyr::mutate(
#     point_id = 
#       dplyr::case_when(
#         point_id == "18346V886007" ~ NA_character_,
#         point_id == "26549V2669516" ~ NA_character_,
#         TRUE ~ point_id
#       )
#   ) |> 
# visualize_function_class_distribution()
```


## Endringer i vegnettet
I Bodø skal det bygges ny lufthavn og en forlengelse av dagens rv. 80 er planlagt åpnet i 2027. Dette vil antakelig påvirke trafikken i dagens rv. 80 Olav V gate så mye at tre av byindekspunktene som ligger der ikke blir sammenlignbare før og etter den nye vegen åpner.


## Konklusjon
En oppsummering av vurderingen for Bodøområdet:

- En byindeks kan fint beregnes med eksisterende trafikkregistreringspunkt
- Det er ikke behov for å benytte data fra bomstasjoner
- Det er vegprosjekter som kan påvirke byindeksens representativitet, men sannsynligvis ikke i for stort omfang


# Ålesund
Det relevante vegnettet for dette byområdet består av Europa-, riks- og fylkesveger i sentrale deler av Ålesund kommune, som vist i @fig-map_aal.

```{r}
#| label: fig-map_aal
#| message: false
#| fig-cap: !expr map_caption

map_links_with_function_class(links_aal_2023)
```

</br>

En oversikt over hvilke trafikkregistreringspunkter som kan benyttes i byindeksen er angitt i @tbl-trp_aal.

```{r}
#| label: tbl-trp_aal
#| tbl-cap: "Trafikkregistreringspunkt som benyttes i byindeks."

table_trps(links_aal_2023)
```

</br>

En oppsummering av antall trafikklenker og summert trafikkarbeid er vist i @tbl-trp_count_aal.

```{r}
#| label: tbl-trp_count_aal
#| tbl-cap:  "Statistikk for trafikklenker i Ålesund."


table_link_statistics(links_aal_2023)
```

Hvordan trafikkarbeidet fordeler seg på funksjonsklasse er vist i @fig-function_class_aal.


```{r}
#| label: fig-function_class_aal
#| fig-cap: "Fordeling av funksjonsklasse i populasjon og utvalg." 
#| message: false
#| warning: false

visualize_function_class_distribution(links_aal_2023)
```

I @fig-function_class_aal ser vi at utvalget ligner på populasjonen.


## Endringer i vegnettet
Ny E39 mellom Breivika og Vegsundet kan påvirke en del av trafikkregistreringspunktene, men prosjektet er i planfase så det er ikke sikkert det får innvirkning i den aktuelle perioden.

Ny firefelts E136 på strekningen Breivika - Lerstad vil bety en del for trafikkflyten i området. Dette prosjektet er i byggefase nå og skal være ferdig høsten 2027.


## Konklusjon
En oppsummering av vurderingen for Ålesundområdet:

- En byindeks kan fint beregnes med eksisterende trafikkregistreringspunkt
- Det er ikke behov for å benytte data fra bomstasjoner
- Det er vegprosjekter som kan påvirke byindeksens representativitet, men sannsynligvis ikke i for stort omfang
- Både 2023 og 2024 er aktuelle som referanseår


# Haugesund
Det aktuelle området består her av hele Haugesund kommune, samt fastlandsdelen av Karmøy kommune.

```{r}
#| label: fig-map_hau
#| message: false
#| fig-cap: !expr map_caption

map_links_with_function_class(links_hau_2023)
```

</br>

En oversikt over hvilke trafikkregistreringspunkter som kan benyttes i byindeksen er angitt i @tbl-trp_hau.

```{r}
#| label: tbl-trp_hau
#| tbl-cap: "Trafikkregistreringspunkt som benyttes i byindeks."

table_trps(links_hau_2023)
```

</br>

```{r}
#| label: tbl-trp_count_hau
#| tbl-cap:  "Statistikk for trafikklenker i Haugesund."


table_link_statistics(links_hau_2023)
```

Hvordan trafikkarbeidet fordeler seg på funksjonsklasse er vist i @fig-function_class_hau.


```{r}
#| label: fig-function_class_hau
#| fig-cap: "Fordeling av funksjonsklasse i populasjon og utvalg." 
#| message: false
#| warning: false

visualize_function_class_distribution(links_hau_2023)
```

I @fig-function_class_hau ser vi at utvalget ikke ligner helt på populasjonen. Det er overrepresentasjon på funksjonsklassen A og B, mens det er underrepresentasjon på C og D. Ved å redusere antall punkt på A og B, vil dette jevne seg ut litt, men når det ikke er flere enn 16 punkt i utvalget så det er ønskelig å beholde så mange som mulig.

Det er seks bomstasjoner rundt Haugesund sentrum, men alle disse registrerer trafikk i bare en av kjøreretningene, og er derfor ikke mulig å benytte i en byindeks.

I Karmøytunnelen er det tre trafikkregistreringspunkt. Trafikk som kommer inn fra Håviksiden og Mjåsundsiden og som skal nordover forbi Hellevik vil passere punktet som ligger i den nordre tunnelarmen. Da er det ikke behov for punktene i Håvik- og Mjåsundarmene. Tas disse to punktene ut av utvalget, vil ikke funksjonsklasse B lenger være overrepresentert.

Trafikkregistreringspunktet på E134 ved Raglamyr på avkjøringen til Brakahaug har relativt lite trafikk og fanger kun opp en del av trafikken til et bergenset boligområde, og vil ikke inngå i utvalget av punkter i byindeksen.

Fordelingen av trafikkarbeid i et justert utvalg vises i @fig-function_class_hau_adjusted. Det er nå en mer lik fordeling mellom populasjon og utvalg, men spesielt er funksjonsklasse A overrepresentert. Alle punkter i funksjonsklasse A ligger på E134, og her kan det være et lite innslag av gjennomgangstrafikk. Punktene ved Rossabø og Raglamyr vil ha relativt høy andel lokaltrafikk. De to ytterpunktene ved Toskatjørn og Norheim (Karmsund bru) har høy andel trafikk fra omlandet som skal til Haugesund. Ved å fjerne disse to fra utvalget, blir funksjonsklasse A veldig underrepresentert. Siden det totalt er relativt få punkter i utvalget, er det best om disse beholdes. 

```{r}
#| label: fig-function_class_hau_adjusted
#| fig-cap: "Fordeling av funksjonsvegklasse i populasjon og justert utvalg." 
#| message: false
#| warning: false

links_hau_2023 |>
  dplyr::mutate(
    point_id =
      dplyr::case_when(
        point_id == "30193V2370595" ~ NA_character_, # Karmøytunnelen Mjåsund
        point_id == "77208V2370670" ~ NA_character_, # Karmøytunnelen Håvik
        point_id == "57430V319659" ~ NA_character_, # Raglamyr Brakahaug
        #point_id == "57053V319651" ~ NA_character_, # Toskatjørn
        #point_id == "88119V319814" ~ NA_character_, # Norheim (Karmsund)
        TRUE ~ point_id
      )
  ) |>
visualize_function_class_distribution()
```

</br>

Med 13 punkt i utvalget, utgjør dette fortsatt en relativt stor andel av populasjonen, som vist i @tbl-trp_count_hau_adjusted.

```{r}
#| label: tbl-trp_count_hau_adjusted
#| tbl-cap:  "Statistikk for trafikklenker i Haugesund, justert utvalg."

links_hau_2023 |>
  dplyr::mutate(
    point_id =
      dplyr::case_when(
        point_id == "30193V2370595" ~ NA_character_, # Karmøytunnelen Mjåsund
        point_id == "77208V2370670" ~ NA_character_, # Karmøytunnelen Håvik
        point_id == "57430V319659" ~ NA_character_, # Raglamyr Brakahaug
        #point_id == "57053V319651" ~ NA_character_, # Toskatjørn
        #point_id == "88119V319814" ~ NA_character_, # Norheim (Karmsund)
        TRUE ~ point_id
      )
  ) |>
  table_link_statistics()
```

## Endringer i vegnettet
Det er ingen vegprosjekter i området som kan påvirke byindeksen i den aktuelle perioden.


## Konklusjon
En oppsummering av vurderingen for Haugesundområdet:

- En byindeks kan fint beregnes med eksisterende trafikkregistreringspunkt
- Det er ikke aktuelt å benytte data fra bomstasjoner
- Det er per januar 2024 ingen opplysinger om vegprosjekter som kan påvirke byindeksens representativitet i løpet av den aktuelle perioden
- Både 2023 og 2024 er aktuelle som referanseår


# Arendal/Grimstad
Det relevante vegnettet i dette området består av kommunene Arendal og Grimstad. E18 har høy andel gjennomgangstrafikk, så denne vil ikke være med i populasjonen. Ramper til og fra E18 kunne ha vært med siden de per definisjon har kun lokaltrafikk, men siden det ikke finnes trafikkregistreringer på disse, er disse også utelatt fra denne analysen.


```{r}
#| label: fig-map_arg
#| message: false
#| fig-cap: !expr map_caption

map_links_with_function_class(links_arg_2023)
```

</br>

En oversikt over hvilke trafikkregistreringspunkter som kan benyttes i byindeksen er angitt i @tbl-trp_arg.

```{r}
#| label: tbl-trp_arg
#| tbl-cap: "Trafikkregistreringspunkt som benyttes i byindeks."

table_trps(links_arg_2023)
```

</br>

```{r}
#| label: tbl-trp_count_arg
#| tbl-cap:  "Statistikk for trafikklenker i Arendal og Grimstad."


table_link_statistics(links_arg_2023)
```


Hvordan trafikkarbeidet fordeler seg på funksjonsklasse er vist i @fig-function_class_arg.


```{r}
#| label: fig-function_class_arg
#| fig-cap: "Fordeling av funksjonsklasse i populasjon og utvalg." 
#| message: false
#| warning: false

visualize_function_class_distribution(links_arg_2023)
```


## Konklusjon
En oppsummering av vurderingen for Arendal/Grimstad-området:

- En byindeks kan fint beregnes med eksisterende trafikkregistreringspunkt
- Det er ikke aktuelt å benytte data fra bomstasjoner
- Det er per januar 2025 ingen opplysinger om vegprosjekter som kan påvirke byindeksen i løpet av den aktuelle perioden
- Både 2023 og 2024 er aktuelle som referanseår


# Vestfoldbyen
Det relevante vegnettet i Vestfoldbyen består av kommunene Tønsberg, Sandefjord og Larvik. E18 har høy andel gjennomgangstrafikk, så denne vil ikke være med i populasjonen. Ramper til og fra E18 kunne ha vært med siden de per definisjon har kun lokaltrafikk, men siden det ikke finnes trafikkregistreringer på disse, er disse også utelatt fra denne analysen.


```{r}
#| label: fig-map_vfl
#| message: false
#| fig-cap: !expr map_caption

map_links_with_function_class(links_vfl_2023)
```

</br>

En oversikt over hvilke trafikkregistreringspunkter som kan benyttes i byindeksen er angitt i @tbl-trp_vfl.

```{r}
#| label: tbl-trp_vfl
#| tbl-cap: "Trafikkregistreringspunkt som benyttes i byindeks."

table_trps(links_vfl_2023)
```

</br>

```{r}
#| label: tbl-trp_count_vfl
#| tbl-cap:  "Statistikk for trafikklenker i Vestfoldbyen."


table_link_statistics(links_vfl_2023)
```


Hvordan trafikkarbeidet fordeler seg på funksjonsklasse er vist i @fig-function_class_vfl.


```{r}
#| label: fig-function_class_vfl
#| fig-cap: "Fordeling av funksjonsklasse i populasjon og utvalg." 
#| message: false
#| warning: false

visualize_function_class_distribution(links_vfl_2023)
```


## Konklusjon
En oppsummering av vurderingen for Vestfoldbyen:

- En byindeks kan fint beregnes med eksisterende trafikkregistreringspunkt
- Det er ikke aktuelt å benytte data fra bomstasjoner
- Det kan være noen mindre vegprosjekter i området, men som neppe vil påvirke byindeksens representativitet i løpet av den aktuelle perioden
- Både 2023 og 2024 er aktuelle som referanseår


# Oppsummering