---
title: "Byindeks og bomstasjoner på Nord-Jæren"
format: 
  html:
    css: svv.css
    page-layout: full
    number-sections: true
    toc: true
    toc-location: left
    toc-title: "Innhold"
    toc-expand: true
    toc-depth: 2
    df-print: paged
    self-contained: true
crossref:
  fig-title: Figur
  tbl-title: Tabell
  title-delim: .
  fig-prefix: figur
  tbl-prefix: tabell
editor: source
knitr: 
  opts_chunk: 
    echo: false
---

```{r}
#| label: setup
#| include: false
#| echo: false
#| warning: false
#| message: false
  
base::Sys.setlocale(locale = "nb.utf8")
svv_background_color <- "#F5F5F5"

library(tidyverse)
library(flextable)
library(sf)
library(htmltools)
library(leaflet)
library(RColorBrewer)

source("H:/Programmering/R/byindeks/leaflet_nvdb_map_setup.R")
source("H:/Programmering/R/byindeks/traffic_link_functions.R")
source("H:/Programmering/R/byindeks/index_report_functions.R")

flextable::set_flextable_defaults(
  decimal.mark = ",",
  big.mark = " ",
  na_str = ""
)
```


```{r}
#| label: data

# Look at both today's and improved's index
trp_index_19_25_today <-
    dplyr::inner_join(
        readr::read_rds("data_indexpoints_tidy/rolling_trp_indices_952.rds")[[1]] |> 
        dplyr::filter(last_month_in_index == "2019-12-01") |> 
        dplyr::select(trp_id, last_month_in_index, trp_index_p),
        readr::read_rds("data_indexpoints_tidy/rolling_trp_indices_952.rds")[[1]] |> 
        dplyr::filter(last_month_in_index == "2025-12-01") |> 
        dplyr::select(trp_id, last_month_in_index, trp_index_p),
        by = dplyr::join_by(trp_id)
    ) |> 
    dplyr::mutate(
        trp_index_p = 100 * (1 - (1 + trp_index_p.x / 100) / (1 + trp_index_p.y / 100))
    ) |> 
    dplyr::select(trp_id, trp_index_p)

trps_today <- 
    readr::read_rds("index_trp_metadata/trp_952.rds") |> 
    dplyr::inner_join(trp_index_19_25_today, by = "trp_id")

# links_in_area <- 
#     readr::read_rds("traffic_link_pop/links_nj.rds") |> 
#     # Rege mangler
#     dplyr::select(link_id, trp_id = point_id) |> 
#     dplyr::inner_join(
#         trps |> 
#             dplyr::select(trp_id, name, road_category_and_number, trp_index_p),
#         by = "trp_id"
#     )

# links <-
#     sf::st_read("H:/Trafikkdata/trafikklenker/traffic_links_2025_2025-12-10.geojson") |>
#     dplyr::select(
#         link_id = id,
#         countyIds,
#         associatedTrpIds,
#         tollStationIds
#     )
# links_2 <- filter_traffic_links_by_county(11)

# points <- readr::read_rds("trps_for_city_index.rds")
# trps_meta <- 
#     points |> 
#     dplyr::filter(trp_id %in% city_trps)
# links_3 <- filter_links_with_trp()

# Toll stations
bomstasjoner_nj <- readr::read_rds("bomdata_nj/bomstasjoner_nj.rds")

tollstation_index_2019_2025_month <- readr::read_rds("bomdata_nj/nj_bomstasjonsindeks_2019_2025.rds")

tolldata_nj_2019_2025_year <-
  tollstation_index_2019_2025_month |>
  dplyr::summarise(
    lmv_2019 = base::sum(lmv_2019, na.rm = TRUE),
    lmv_2025 = base::sum(lmv_2025, na.rm = TRUE),
    .by = trp_id
  ) |> 
  dplyr::mutate(
    index_p = 100 * (lmv_2025 / lmv_2019 - 1)
  )

tolldata_index <-
  tollstation_index_2019_2025_month |>
  dplyr::summarise(
    lmv_2019 = base::sum(lmv_2019, na.rm = TRUE),
    lmv_2025 = base::sum(lmv_2025, na.rm = TRUE)
  ) |> 
  dplyr::mutate(
    index_p = 100 * (lmv_2025 / lmv_2019 - 1)
  )

toll_station_index_for_table <-
   tolldata_nj_2019_2025_year |> 
   dplyr::left_join(
    bomstasjoner_nj,
    by = "trp_id"
   ) |> 
    dplyr::select(
        punktnavn = name, 
        veg = road_category_and_number, 
        kommune = municipality_name, 
        lat, lon,
        indeks = index_p
    ) |> 
    dplyr::mutate(
      datakilde = "AutoPASS"
    )


# Merge
trps_and_toll_stations_today <-
    trps_today |> 
    dplyr::select(
      punktnavn = name, 
      veg = road_category_and_number, 
      kommune = municipality_name, 
      lat, lon,
      indeks = trp_index_p
    ) |> 
    dplyr::mutate(
      datakilde = "Trafikkregistrering"
    ) |> 
    dplyr::bind_rows(
      toll_station_index_for_table
    ) |> 
    dplyr::relocate(
      datakilde, .before = veg
    ) |> 
    dplyr::mutate(
      indeks = base::round(indeks, 1)
    )


```

# Bakgrunn
Byindeksen estimerer endring i trafikk for lette kjøretøy. For Nord-Jæren er 2017 referanseår. Datagrunnlaget er hentet fra de 24 trafikkregistreringspunktene som ble valgt ut ved oppstart av nåværende byvekstavtale.

Dagens bomsystem ble satt i drift i oktober 2018. For å sammenligne trafikkutviklingen i bomstasjonene med tallene fra byindeksen, er det derfor naturlig å sammenligne med trafikktall mellom 2019 og 2025.


# Endring i bomstasjonene
Ved å sammenligne trafikken i `r base::nrow(tolldata_nj_2019_2025_year)` bomstasjoner mellom 2019 og 2025, finner vi en samlet endring i antall passeringer på `r round(tolldata_index$index_p, 2)` %.


# Byindeks med dagens metode
Byindeksen viser en sammenhengende tidsserie med månedlige oppdateringer, hvor de siste 12 månedene er sammenlignet direkte med 2017. For å finne utviklingen fra 2019 til 2025, kan vi dekomponere indeksen for 2017-2019 fra 2017-2025:

- byindeks 2017-2025: 7,42 % (1,0742)
    - 15 punkt
- byindeks 2017-2019: -1,91 % (0,9809)
    - 17 punkt
- byindeks 2019-2025: 9,52 % (1,0742/0,9809 = 1,0951)
    - 15 punkt


## Utvikling i punkt
Vi kan se på utviklingen i de 15 punktene som var med i indeksen i både 2019 og 2025.

```{r}
#| label: trp_table
#| tbl-cap: "Utviklingen i trafikkregistreringspunkt, 2019-2025."

 trps_and_toll_stations_today |> 
  dplyr::select(-lat, -lon) |> 
  DT::datatable(
    filter = "top",
    rownames = FALSE,
    escape = FALSE,
    options = list(
      dom = "ftip",
      pageLength = 15,
      autoWidth = TRUE
    )
  )
```




```{r}
#| label: map_today

# Given a df with info on each index point, including toll stations:
# - name
# - latlon
# - stationtype
# - percentage change

palett_datakilde <-
    leaflet::colorFactor(
      palette = c("#7e03a8", "#f89540"),
      domain = c("AutoPASS", "Trafikkregistrering")
    )

palett_indeks <- leaflet::colorNumeric(palette = "viridis", domain = trps_and_toll_stations_today$indeks)

# map <-
  trps_and_toll_stations_today |>
    leaflet::leaflet(
      width = "100%",
      height = 1e3,
      options =
        leafletOptions(
          crs = nvdb_crs,
          zoomControl = F
        )
    ) |>
    leaflet::addTiles(
      urlTemplate = nvdb_map_url,
      attribution = nvdb_map_attribution
    ) |>
    leaflet::addCircleMarkers(
      lng = ~lon,
      lat = ~lat,
      radius = 11,
      stroke = T,
      weight = 4,
      color = ~palett_datakilde(datakilde),
      opacity = 0.9,
      fill = T,
      fillColor = ~palett_indeks(indeks),
      fillOpacity = 0.8,
      label = ~indeks,
      labelOptions = 
        leaflet::labelOptions(
          noHide = TRUE, 
          textOnly = TRUE, 
          textsize = "16px",
          direction = "top",
          style = base::list(
            "font-weight" = "bold"
          )
        )
    ) |>
    leaflet::addLegend(
      position = "bottomleft",
      pal = palett_datakilde,
      values = ~datakilde,
      title = "Datakilde",
      opacity = 0.7
    ) |>
    leaflet::addLegend(
      position = "bottomright",
      pal = palett_indeks,
      values = ~indeks,
      bins = 5,
      title = "Indeks (%)",
      opacity = 0.7
    )



```


# Byindeks med forbedret metode

