---
#title: Vegtrafikkindeksen
output: 
  officedown::rdocx_document:
    reference_docx: svv_template.docx
    toc: true
    toc_depth: 2
    fig_caption: true
    fig_width: 7
    tables:
      style: Table
      layout: autofit
      width: 1.0
      caption:
        style: Tabelltekst
        pre: 'Tabell '
        sep: '. '
      conditional:
        first_row: true
        first_column: false
        last_row: false
        last_column: false
        no_hband: false
        no_vband: true
    plots:
      style: Normal
      align: center
      caption:
        style: Figurtekst
        pre: 'Figur '
        sep: '. '
    lists:
      ol.style: null
      ul.style: null
---

```{r setup, include = FALSE, echo = FALSE, warning=FALSE, message=FALSE}
# Packages are loaded through sourcing rmd_setup.R
source("rmd_setup.R")

# Traffic Data API calls to get points metadata and aadt
source("get_from_trafficdata_api.R")
```

```{r get_data, include=FALSE}
counties <- get_counties() %>% 
  dplyr::select(county_name, country_part_name)

points <- get_points() %>%
  dplyr::distinct(trp_id, .keep_all = T) %>%
  dplyr::select(
    trp_id, 
    name, 
    road_reference, 
    county_name, 
    county_geono,
    municipality_name
  ) %>% 
  dplyr::mutate(
    name = stringr::str_to_title(name, locale = "no")
  ) %>%
  split_road_system_reference() %>% 
  dplyr::select(
    trp_id, 
    road_category, 
    county_name
  ) %>% 
  # For finding manually excluded trps:
  #dplyr::select(trp_id, name, road_category, road_reference, county_name) %>% 
  dplyr::mutate(
    road_category = dplyr::case_when(
      road_category == "F" ~ "Fylkesveg",
      road_category == "E" ~ "Europa- og riksveg",
      road_category == "R" ~ "Europa- og riksveg"
    )
  ) %>% 
  dplyr::left_join(
    counties, 
    by = "county_name"
  )

this_year <- 2022
latest_month_number <- 4

# Fetching published index from Traffic Data API
index_this_year <- 
  get_published_road_traffic_index_for_months(
    962, 
    this_year, 
    latest_month_number
  )

# index_2017 <- get_published_road_traffic_index_for_months(962, 2017, 12)
# index_2018 <- get_published_road_traffic_index_for_months(962, 2018, 12)
# index_2019 <- get_published_road_traffic_index_for_months(962, 2019, 12)
# index_2020 <- get_published_road_traffic_index_for_months(962, 2020, 12)
# index_2021 <- get_published_road_traffic_index_for_months(962, 2021, 12)
# index_2022 <- get_published_road_traffic_index_for_months(962, 2022, 4)
# 
# index_2017_2022 <- 
#   dplyr::bind_rows(
#     index_2017,
#     index_2018,
#     index_2019,
#     index_2020,
#     index_2021,
#     index_2022
#   )
# 
# write.csv2(
#   index_2017_2022, 
#   file = "spesialuttak/vegtrafikkindeks_2017_2022.csv",
#   row.names = F
#   )
# 
# library(writexl)
# writexl::write_xlsx(
#   index_2017_2022,
#   path = "spesialuttak/vegtrafikkindeks_2017_2022.xlsx"
# )

# Fetching all months pointindices to find all manually excluded
# pointindex_all_months_this_year <- get_published_pointindex_for_months_paginated(962, this_year, latest_month_number)
# 
# manually_excluded_trps <- pointindex_all_months_this_year[[2]] %>% 
#   dplyr::filter(is_manually_excluded == TRUE,
#                 period == "month",
#                 day_type == "ALL") %>% 
#   dplyr::left_join(points, by = "trp_id") %>% 
#   dplyr::select(trp_id, name, county_name, road_reference, month)
# 
# write.csv2(manually_excluded_trps, file = "manuelt_ekskluderte_punkter.csv",
#            row.names = F)

# Fetching pointindices for last month's year_to_date 
# in order to calculate the standard error
pointindex_this_year <- 
  get_published_pointindex_paginated(
    962, 
    this_year, 
    latest_month_number
  )

pointindices <- pointindex_this_year[[2]]

pointindices_all <- 
  pointindices %>% 
  dplyr::filter(
    is_excluded == FALSE,
    is_manually_excluded == FALSE,
    period == "year_to_date",
    !is.na(index_total_p)
  ) %>% 
  dplyr::select(
    trp_id, 
    year, 
    month, 
    period, 
    day_type, 
    index_p = index_total_p
  ) %>% 
  dplyr::mutate(
    length_range = "alle"
  ) 

pointindices_light_n_heavy <- 
  pointindices %>% 
  dplyr::filter(
    is_excluded == FALSE,
    is_manually_excluded == FALSE,
    length_excluded == FALSE,
    period == "year_to_date"
  ) %>% 
  dplyr::select(
    trp_id, 
    year, 
    month, 
    period, 
    day_type, 
    index_short, 
    index_long
    ) %>% 
  tidyr::pivot_longer(
    cols = c("index_short", "index_long"), 
    names_to = "length_range",
    values_to = "index_p"
  ) %>% 
  dplyr::mutate(
    length_range = 
      dplyr::case_when(
        length_range == "index_short" ~ "lette",
        length_range == "index_long" ~ "tunge"
      )
  )

pointindices_year_to_date <- 
  dplyr::bind_rows(
    pointindices_all,
    pointindices_light_n_heavy
  ) %>% 
  dplyr::mutate(
    day_type = 
      dplyr::case_when(
        day_type == "ALL" ~ "alle",
        day_type == "WEEKDAY" ~ "yrkedøgn",
        day_type == "WEEKEND" ~ "helgedøgn"
      )
  ) %>%
  dplyr::left_join(points) 

# TODO: Include urban and non-urban index
#index_2020_urban <- get_published_index_for_months(1952, 2020, 7)
#index_2020_non_urban <- get_published_index_for_months(955, 2020, 7)

# index_2020 <- dplyr::bind_rows(index_2020_all,
#                                index_2020_urban,
#                                index_2020_non_urban)
```

```{r prepare_data, include = FALSE}
# Need to find number of points for each aggregated index variant
# County, r, f
# County, rf
# Country_part, r, f
# Country_part, rf
# Country, r, f
# Country, rf

number_of_pointindices_county_r_f <- 
  pointindices_year_to_date %>% 
  dplyr::group_by(
    year, 
    month, 
    period, 
    day_type, 
    length_range, 
    road_category, 
    county_name
  ) %>% 
  dplyr::summarise(no_points = n()) %>% 
  dplyr::mutate(area_type = "COUNTY") %>% 
  dplyr::rename(area_name = county_name) %>% 
  dplyr::ungroup()

number_of_pointindices_county_rf <- 
  pointindices_year_to_date %>% 
  dplyr::group_by(
    year, 
    month, 
    period, 
    day_type, 
    length_range,  
    county_name
  ) %>% 
  dplyr::summarise(no_points = n()) %>% 
  dplyr::mutate(
    area_type = "COUNTY",
    road_category = "Europa-, riks- og fylkesveg"
  ) %>% 
  dplyr::rename(area_name = county_name) %>% 
  dplyr::ungroup()

number_of_pointindices_county_part_r_f <- 
  pointindices_year_to_date %>% 
  dplyr::group_by(
    year, 
    month, 
    period, 
    day_type, 
    length_range, 
    road_category, 
    country_part_name
  ) %>% 
  dplyr::summarise(no_points = n()) %>% 
  dplyr::mutate(area_type = "COUNTRY_PART") %>% 
  dplyr::rename(area_name = country_part_name) %>% 
  dplyr::ungroup()

number_of_pointindices_county_part_rf <- 
  pointindices_year_to_date %>% 
  dplyr::group_by(
    year, 
    month, 
    period, 
    day_type, 
    length_range, 
    country_part_name
  ) %>% 
  dplyr::summarise(no_points = n()) %>% 
  dplyr::mutate(
    area_type = "COUNTRY_PART",
    road_category = "Europa-, riks- og fylkesveg"
  ) %>% 
  dplyr::rename(area_name = country_part_name) %>% 
  dplyr::ungroup()

number_of_pointindices_country_r_f <- 
  pointindices_year_to_date %>% 
  dplyr::group_by(
    year, 
    month, 
    period, 
    day_type, 
    length_range, 
    road_category
  ) %>% 
  dplyr::summarise(no_points = n()) %>% 
  dplyr::mutate(
    area_type = "COUNTRY",
    area_name = "Norge"
  ) %>%
  dplyr::ungroup()

number_of_pointindices_country_rf <- 
  pointindices_year_to_date %>% 
  dplyr::group_by(
    year, 
    month, 
    period, 
    day_type, 
    length_range
  ) %>% 
  dplyr::summarise(no_points = n()) %>% 
  dplyr::mutate(
    area_type = "COUNTRY",
    road_category = "Europa-, riks- og fylkesveg",
    area_name = "Norge") %>%
  dplyr::ungroup()

number_of_point_indices <- dplyr::bind_rows(
  number_of_pointindices_county_r_f,
  number_of_pointindices_county_rf,
  number_of_pointindices_county_part_r_f,
  number_of_pointindices_county_part_rf,
  number_of_pointindices_country_r_f,
  number_of_pointindices_country_rf
)

index_this_year_prepared <- 
  index_this_year %>% 
  dplyr::mutate(
    length_range = 
      dplyr::case_when(
        length_range == "[..,..)" ~ "alle",
        length_range == "[..,5.6)" ~ "lette",
        length_range == "[5.6,..)" ~ "tunge"
      ),
    day_type = 
      dplyr::case_when(
        day_type == "ALL" ~ "alle",
        day_type == "WEEKDAY" ~ "yrkedøgn",
        day_type == "WEEKEND" ~ "helgedøgn"
      )
  ) %>% 
  dplyr::mutate(
    road_category = dplyr::case_when(
      road_category == "FYLKESVEG" ~ "Fylkesveg",
      road_category == "EUROPAVEG_RIKSVEG" ~ "Europa- og riksveg",
      road_category == "EUROPAVEG_RIKSVEG_FYLKESVEG" ~ "Europa-, riks- og fylkesveg")
  ) %>% 
  dplyr::mutate(
    month_object = lubridate::make_date(year = year, month = month),
    month_name = lubridate::month(month_object, label = TRUE, abbr = FALSE)
  ) %>% 
  dplyr::left_join(
    number_of_point_indices,
    by = c(
      "area_name", 
      "area_type", 
      "year", 
      "month", 
      "period",
      "road_category", 
      "length_range", 
      "day_type"
      )
  ) %>% 
  dplyr::mutate(
    road_category = 
      factor(
        road_category,
        levels = 
          c(
            "Fylkesveg",
            "Europa- og riksveg",
            "Europa-, riks- og fylkesveg"
            ),
        ordered = TRUE
        ),
    standard_error = 
      round(standard_deviation / sqrt(no_points), digits = 1),
    standard_deviation = round(standard_deviation, digits = 1)
  )

latest_month_name <- 
  max(
    index_this_year_prepared$month_name
  ) %>% 
  as.character()

index_this_month <- 
  index_this_year_prepared %>% 
  dplyr::filter(
    area_type == "COUNTRY",
    period == "month",
    length_range == "alle",
    road_category == "Europa-, riks- og fylkesveg",
    day_type == "alle",
    month == latest_month_number
  )

less_or_more_month <- 
  dplyr::if_else(
    index_this_month$index_p < 0, "mindre", "meir"
  )

index_so_far_this_year_all <- 
  index_this_year_prepared %>% 
  dplyr::filter(
    area_type == "COUNTRY",
    period == "year_to_date",
    length_range == "alle",
    road_category == "Europa-, riks- og fylkesveg",
    day_type == "alle",
    month == latest_month_number
  ) %>% 
  dplyr::select(index_p) %>% 
  round(digits = 1)

less_or_more_so_far <- 
  dplyr::if_else(
    index_so_far_this_year_all$index_p < 0, "mindre", "meir"
  )

index_so_far_this_year_all_character <- 
  index_so_far_this_year_all %>% 
  abs() %>% 
  as.character() %>% 
  decimal_comma()

index_so_far_this_year_light <- 
  index_this_year_prepared %>% 
  dplyr::filter(
    area_type == "COUNTRY",
    period == "year_to_date",
    length_range == "lette",
    road_category == "Europa-, riks- og fylkesveg",
    day_type == "alle",
    month == latest_month_number
  ) %>% 
  dplyr::select(index_p) %>% 
  round(digits = 1) %>% 
  as.character() %>% 
  decimal_comma()

index_so_far_this_year_heavy <- 
  index_this_year_prepared %>% 
  dplyr::filter(
    area_type == "COUNTRY",
    period == "year_to_date",
    length_range == "tunge",
    road_category == "Europa-, riks- og fylkesveg",
    day_type == "alle",
    month == latest_month_number
  ) %>% 
  dplyr::select(index_p) %>% 
  round(digits = 1) %>% 
  as.character() %>% 
  decimal_comma()

index_so_far_this_year_r <- 
  index_this_year_prepared %>% 
  dplyr::filter(
    area_type == "COUNTRY",
    period == "year_to_date",
    length_range == "alle",
    road_category == "Europa- og riksveg",
    day_type == "alle",
    month == latest_month_number
  ) %>% 
  dplyr::select(index_p) %>% 
  round(digits = 1) %>% 
  as.character() %>% 
  decimal_comma()

index_so_far_this_year_f <- 
  index_this_year_prepared %>% 
  dplyr::filter(
    area_type == "COUNTRY",
    period == "year_to_date",
    length_range == "alle",
    road_category == "Fylkesveg",
    day_type == "alle",
    month == latest_month_number
  ) %>% 
  dplyr::select(index_p) %>% 
  round(digits = 1) %>% 
  as.character() %>% 
  decimal_comma()

country_parts <- get_country_parts()

index_this_year_prepared_wide <- 
  index_this_year_prepared %>% 
  dplyr::filter(
    area_type == "COUNTY",
    period == "month",
    length_range == "alle",
    road_category == "Europa-, riks- og fylkesveg",
    day_type == "alle"
  ) %>% 
  dplyr::mutate(
    month_name_short = 
      lubridate::month(month_object, label = TRUE, abbr = TRUE),
    index_p = round(index_p, digits = 1),
    area_name = factor(area_name, levels = counties$county_name)
  ) %>% 
  dplyr::select(
    area_name, 
    index_p, 
    month_name_short
  ) %>% 
  tidyr::pivot_wider(
    names_from = month_name_short, 
    values_from = index_p
  ) %>% 
  dplyr::arrange(area_name)

index_this_year_prepared_wide_country <- 
  index_this_year_prepared %>% 
  dplyr::filter(
    area_type == "COUNTRY",
    period == "month",
    length_range == "alle",
    road_category == "Europa-, riks- og fylkesveg"#,
    #day_type == "alle"
  ) %>% 
  dplyr::mutate(
    month_name_short = 
      lubridate::month(month_object, label = TRUE, abbr = TRUE),
    index_p = round(index_p, digits = 1),
    area_name = "Noreg"
  ) %>% 
  dplyr::select(
    area_name, 
    day_type, 
    index_p, 
    month_name_short
  ) %>% 
  tidyr::pivot_wider(
    names_from = month_name_short, 
    values_from = index_p
  ) 
```

<br>

**Tabelliste**
```{r list_of_tables}
officer::block_toc(style = "Tabelltekst")
```

<br>

**Figurliste**
```{r list_of_figures}
officer::block_toc(style = "Figurtekst")
```

# Vegtrafikkindeksen

Vegtrafikkindeksen er i `r this_year` rekna ut frå om lag 800 utvalde trafikkregistreringspunkt som er eigd av Statens vegvesen og fylkeskommunane. Trafikken vert registrert kontinuerleg kvar time heile året, og for kvart trafikkregistreringspunkt vert trafikken samanlikna time for time, dato mot dato i kalendermånadene. Utvalet gir truleg eit godt bilete av utviklinga i trafikkarbeidet. Tala er gitt som endring i prosent i forhold til same tidsperiode året før. 

Ver merksam på at ulike forhold kan gi store utslag i tala per månad frå år til år. Slike hendingar kan vera helgedagar utan fast dato, til dømes påske og pinse. Veret er også ein faktor som kan gi utslag på månadstala. Koronapandemien og smitteverntiltaka påverka sterkt utviklinga i trafikken i 2020 og 2021. 
Alle data er henta frå [www.vegvesen.no/trafikkdata/](https://www.vegvesen.no/trafikkdata/). Timetrafikk med minst 99 % dekningsgrad inngår i berekningsgrunnlaget.

Nokre trafikkregistreringspunkt er periodevis utelatne på grunn av feil på utstyr eller at dei ligg på vegar som er påverka av vegarbeid o.l.


## Definisjonar

Alle dagar er delt inn i helge- og yrkedøgn:

* **Helgedøgn**: Laurdag og søndag kl. 00:00-23:59, alle offentlege fridagar og jule- og nyårskvelden.
* **Yrkedøgn**: Alle døgn minus helgedøgn.

Alle køyretøy sin lengde vert målt og er i datagrunnlaget delt inn i lengdekategoriar tilsvarande skiljet mellom lette og tunge køyretøy på 3,5 tonn:

* **Lette køyretøy**: Lengde < 5,6 meter
* **Tunge køyretøy**: Lengde ≥ 5,6 meter

Indekstala er oppgitt i lag med mål på spreiinga i datagrunnlaget:

* **Standardavvik**: Angir spreiinga i trafikkendringa ved trafikkregistreringspunkta.
* **Standardfeil**: Standardfeil for indekstalet seier noko om kor presist det er. Er berekna ved å dele standardavviket på antal punkt for det aktuelle utvalet.


# Trafikkutviklinga i Noreg

Kort summert har trafikkutviklinga vore som følgjer i perioden januar - `r latest_month_name`, `r this_year`:

Det var `r index_so_far_this_year_all_character` % *`r less_or_more_so_far`* trafikk så langt i `r this_year` enn i same periode i `r this_year - 1`. 

Utviklinga for lette og tunge køyretøy er berekna til `r index_so_far_this_year_light` % og `r index_so_far_this_year_heavy` %.

Trafikkauken for ulike vegkategoriar: 

* Riksvegar i alt (Ev + Rv): `r index_so_far_this_year_r` %.
* Fylkesvegar: `r index_so_far_this_year_f` %.

<br>


## Trafikkutviklinga hittil i år

Tabellen nedanfor viser trafikkutviklinga for heile Noreg til og med `r latest_month_name`, `r this_year`.

<br>

```{r so_far_this_year_table_road_category}
index_this_year_prepared %>%
  dplyr::filter(
    period == "year_to_date",
    month == latest_month_number,
    day_type == "alle",
    area_type == "COUNTRY"
  ) %>%
  dplyr::arrange(
    road_category, 
    length_range
  ) %>%
  dplyr::mutate(area_name_here = "Noreg") %>% 
  dplyr::select(
    area_name_here, 
    road_category, 
    length_range, 
    index_p, 
    standard_error, 
    standard_deviation, 
    no_points
  ) %>%
  flextable::flextable() %>%
  colformat_double(j = 4:6, digits = 1) %>%
  colformat_int(j = 7) %>%
  set_header_labels(
    area_name_here = "Område", 
    road_category = "Vegkategori", 
    length_range = "Køyretøy- \n klasse",
    index_p = "Endring i \n trafikkmengde \n (%)",
    standard_error = "Standardfeil \n (%)",
    standard_deviation = "Standardavvik \n (%)",
    no_points = "Antal \n punkt"
  ) %>%
  align(j = 4:7, align = "center", part = "all") %>%
  bold(part = "header") %>%
  fontsize(size = 9, part = "all") %>%
  font(fontname = "Lucida Sans Unicode", part = "all") %>%
  bg(bg = "#ED9300", part = "header") %>%
  border_remove() %>%
  hline_top(part = "header", border = borderline) %>%
  hline_bottom(part = "all", border = borderline) %>%
  hline(i = c(3, 6), part = "body",
        border = fp_border(color = "#dadada", width = 1)) %>% 
  height_all(height = .2) %>%
  width(j = 2, width = 2.1) %>%
  fix_border_issues() %>%
  padding(
    padding.top = .3,
    padding.bottom = .3
  ) %>%
  set_caption(
    paste0(
      "Endring i trafikkmengde i heile Noreg i januar-", 
      latest_month_name,
      ", frå ",
      this_year - 1,
      " til ",
      this_year, 
      ", per vegkategori."
    ),
    autonum = table_numbers,
    style = "Tabelltekst"
  )
```

`r officer::fpar("", officer::run_pagebreak())`

```{r so_far_this_year_table_day_type}
index_this_year_prepared %>%
  dplyr::filter(
    period == "year_to_date",
    month == latest_month_number,
    road_category == "Europa-, riks- og fylkesveg",
    area_type == "COUNTRY"
  ) %>%
  dplyr::arrange(day_type, length_range) %>%
  dplyr::mutate(area_name_here = "Noreg") %>% 
  dplyr::select(
    area_name_here, 
    day_type, 
    length_range, 
    index_p, 
    standard_error, 
    standard_deviation, 
    no_points
  ) %>%
  flextable::flextable() %>%
  colformat_double(j = 4:6, digits = 1) %>%
  colformat_int(j = 7) %>%
  set_header_labels(
    area_name_here = "Område", 
    day_type = "Døgntype", 
    length_range = "Køyretøy- \n klasse",
    index_p = "Endring i \n trafikkmengde \n (%)",
    standard_error = "Standardfeil \n (%)",
    standard_deviation = "Standardavvik \n (%)",
    no_points = "Antal \n punkt"
  ) %>%
  align(j = 4:7, align = "center", part = "all") %>%
  bold(part = "header") %>%
  fontsize(size = 9, part = "all") %>%
  font(fontname = "Lucida Sans Unicode", part = "all") %>%
  bg(bg = "#ED9300", part = "header") %>%
  border_remove() %>%
  hline_top(part = "header", border = borderline) %>%
  hline_bottom(part = "all", border = borderline) %>%
  hline(i = c(3, 6), part = "body",
        border = fp_border(color = "#dadada", width = 1)) %>% 
  height_all(height = .2) %>%
  fix_border_issues() %>%
  padding(
    padding.top = .3,
    padding.bottom = .3
  ) %>%
  set_caption(
    paste0(
      "Endring i trafikkmengde i heile Noreg i januar-", 
      latest_month_name,
      ", frå ",
      this_year - 1,
      " til ",
      this_year, 
      ", per døgntype."
    ),
    autonum = table_numbers,
    style = "Tabelltekst"
  )
```

`r officer::fpar("", officer::run_pagebreak())`

## Trafikkutviklinga for kvar månad

Trafikkutviklinga i Noreg for kvar månad, har vore som vist i tabellen nedanfor.

<br>

```{r country_monthly_table}
number_of_columns <- ncol(index_this_year_prepared_wide_country)

index_this_year_prepared_wide_country %>%
  flextable::flextable() %>%
  colformat_double(j = 3:number_of_columns, digits = 1) %>%
  set_header_labels(
    area_name = "Område",
    day_type = "Døgntype"
  ) %>%
  align(j = 3:number_of_columns, align = "right", part = "all") %>%
  bold(part = "header") %>%
  fontsize(size = 9, part = "all") %>%
  font(fontname = "Lucida Sans Unicode", part = "all") %>%
  bg(bg = "#ED9300", part = "header") %>%
  border_remove() %>%
  hline_top(part = "header", border = borderline) %>%
  hline_bottom(part = "all", border = borderline) %>%
  height_all(height = .2) %>%
  width(j = 1, width = 1.9) %>%
  fix_border_issues() %>%
  padding(padding.top = .3,
          padding.bottom = .3) %>%
  set_caption(
    paste0(
      "Endring i trafikkmengde i Noreg for kvar månad frå ",
      this_year - 1,
      " til ",
      this_year,
      "."
    ), 
    autonum = table_numbers,
    style = "Tabelltekst"
  )
```

<br>

Figurane på dei neste sidene viser utviklinga for kvar månad gjennom året, fordelt på høvesvis vegkategori og døgntype.

<br>

```{r road_category_plot, fig.width=6.5, fig.height=7, fig.cap="Månadleg trafikkutvikling i Noreg per vegkategori."}
index_this_year_prepared %>%
  dplyr::filter(
    period == "month",
    day_type == "alle",
    area_type == "COUNTRY"
  ) %>%
  ggplot2::ggplot(aes(x = month_object, y = index_p, color = length_range)) +
  ggplot2::geom_line() +
  ggplot2::geom_point() +
  ggplot2::facet_grid(rows = vars(road_category)) +
  theme_light() +
  theme(axis.text.x = element_text(angle = 90),
        panel.grid.minor.x = element_blank()) +
  scale_x_date(breaks = scales::breaks_width("months"),
               labels = scales::label_date("%b")) +
  scale_color_manual(
    values = c(
      "alle" = "#008ec2",
      "lette" = "#ed9300",
      "tunge" = "#444f55"
      ),
      name = "Kjøretøyklasse") +
  labs(x = NULL, y = "Endring i trafikkmengde (%) \n",
       caption = "Data: Statens vegvesen og fylkeskommunane") +
  ggtitle(
    "Endring i trafikkmengde per vegkategori",
    subtitle = 
      paste0(
        this_year,
        " samanlikna med ",
        this_year - 1
      )
  ) +
  theme(legend.position = "bottom")
```

<br>

```{r day_type_plot_monthly, fig.width=6.5, fig.height=7, fig.cap="Månadleg trafikkutvikling i Noreg per døgntype."}
index_this_year_prepared %>%
  dplyr::filter(
    period == "month",
    road_category == "Europa-, riks- og fylkesveg",
    area_type == "COUNTRY"
  ) %>%
  ggplot2::ggplot(aes(x = month_object, y = index_p, color = length_range)) +
  ggplot2::geom_line() +
  ggplot2::geom_point() +
  ggplot2::facet_grid(rows = vars(day_type)) +
  theme_light() +
  theme(axis.text.x = element_text(angle = 90),
        panel.grid.minor.x = element_blank()) +
  scale_x_date(breaks = scales::breaks_width("months"),
               labels = scales::label_date("%b")) +
  scale_color_manual(values = c("alle" = "#008ec2",
                                "lette" = "#ed9300",
                                "tunge" = "#444f55"),
                     name = "Kjøretøyklasse") +
  labs(x = NULL, y = "Endring i trafikkmengde (%) \n",
       caption = "Data: Statens vegvesen og fylkeskommunane") +
  ggtitle(
    "Endring i trafikkmengde per døgntype",
    subtitle = 
      paste0(
        this_year,
        " samanlikna med ",
        this_year - 1
      )
    ) +
  theme(legend.position = "bottom")
```



# Trafikkutviklinga i landsdelane

Landsdelane er inndelt etter fylka, jamfør Statistisk sentralbyrå:

* **Oslo og Viken**: Oslo, Viken
* **Innlandet**: Innlandet
* **Agder og Sør-Østlandet**: Vestfold og Telemark, Agder
* **Vestlandet**: Rogaland, Vestland, Møre og Romsdal
* **Trøndelag**: Trøndelag
* **Nord-Norge**: Nordland, Troms og Finnmark


## Trafikkutviklinga hittil i år

Tabellen nedanfor viser trafikkutviklinga i landsdelane til og med `r latest_month_name`, `r this_year`.

<br>

```{r so_far_this_year_table_road_category_country_part}
index_this_year_prepared %>%
  dplyr::filter(
    period == "year_to_date",
    month == latest_month_number,
    day_type == "alle",
    road_category == "Europa-, riks- og fylkesveg",
    area_type == "COUNTRY_PART"
  ) %>%
  dplyr::mutate(
    area_name = 
      factor(
        area_name, 
        levels = country_parts$country_part_name
      )
  ) %>% 
  dplyr::arrange(
    road_category, 
    length_range, 
    area_name
  ) %>%
  dplyr::select(
    area_name, 
    length_range, 
    index_p, 
    standard_error, 
    standard_deviation, 
    no_points
  ) %>%
  flextable::flextable() %>%
  colformat_double(j = 3:5, digits = 1) %>%
  colformat_int(j = 6) %>% 
  set_header_labels(
    area_name = "Landsdel", 
    length_range = "Køyretøy- \n klasse",
    index_p = "Endring i \n trafikkmengde \n (%)",
    standard_error = "Standardfeil \n (%)",
    standard_deviation = "Standardavvik \n (%)",
    no_points = "Antal \n punkt"
  ) %>%
  align(j = 3:6, align = "center", part = "all") %>%
  bold(part = "header") %>%
  fontsize(size = 9, part = "all") %>%
  font(fontname = "Lucida Sans Unicode", part = "all") %>%
  bg(bg = "#ED9300", part = "header") %>%
  border_remove() %>%
  hline_top(part = "header", border = borderline) %>%
  hline_bottom(part = "all", border = borderline) %>%
  hline(i = c(6, 12), part = "body",
        border = fp_border(color = "#dadada", width = 1)) %>% 
  height_all(height = .2) %>%
  width(j = 1, width = 2) %>%
  fix_border_issues() %>%
  padding(padding.top = .3,
          padding.bottom = .3) %>%
  set_caption(
    paste0(
      "Endring i trafikkmengde i landsdelane i januar-", 
      latest_month_name, 
      ", frå ",
      this_year - 1,
      " til ",
      this_year,
      "."
    ),
    autonum = table_numbers,
    style = "Tabelltekst"
  )
```

`r officer::fpar("", officer::run_pagebreak())`

## Trafikkutviklinga for kvar månad

<br>

```{r country_part_plot_monthly, fig.width=6.5, fig.height=5, fig.cap="Månadleg trafikkutvikling i landsdelane."}
index_this_year_prepared %>%
  dplyr::filter(
    period == "month",
    road_category == "Europa-, riks- og fylkesveg",
    day_type == "alle",
    length_range == "alle",
    area_type == "COUNTRY_PART") %>%
  ggplot2::ggplot(aes(x = month_object, y = index_p, color = area_name)) +
  ggplot2::geom_line() +
  ggplot2::geom_point() +
  #ggplot2::facet_grid(rows = vars(day_type)) +
  theme_light() +
  theme(axis.text.x = element_text(angle = 90),
        panel.grid.minor.x = element_blank()) +
  scale_x_date(breaks = scales::breaks_width("months"),
               labels = scales::label_date("%b")) +
  scale_color_manual(
    values = c(
      "Oslo og Viken" = "#008ec2",
      "Innlandet" = "#ed9300",
      "Agder og Sør-Østlandet" = "#444f55",
      "Vestlandet" = "#58b02c",
      "Trøndelag" = "#ffd520",
      "Nord-Norge" = "#ed1c2e"
    ),
    name = "Landsdel") +
  labs(x = NULL, y = "Endring i trafikkmengde (%) \n",
       caption = "Data: Statens vegvesen og fylkeskommunane") +
  ggtitle(
    "Endring i trafikkmengde per landsdel",
    subtitle = 
      paste0(
        this_year,
        " samanlikna med ",
        this_year - 1
      )
  ) +
  theme(legend.position = "bottom")
```



# Trafikkutviklinga i fylka

## Trafikkutviklinga hittil i år
Tabellen nedanfor viser trafikkutviklinga i fylka til og med `r latest_month_name`, `r this_year`.

<br>

```{r so_far_this_year_table_road_category_county}
index_this_year_prepared %>%
  dplyr::filter(
    period == "year_to_date",
    month == latest_month_number,
    day_type == "alle",
    road_category == "Europa-, riks- og fylkesveg",
    area_type == "COUNTY"
  ) %>%
  dplyr::mutate(
    area_name = factor(area_name, levels = counties$county_name)
  ) %>% 
  dplyr::arrange(road_category, length_range, area_name) %>%
  dplyr::select(
    area_name, 
    length_range, 
    index_p, 
    standard_error, 
    standard_deviation, 
    no_points
  ) %>%
  flextable::flextable() %>%
  colformat_double(j = 3:5, digits = 1) %>%
  colformat_int(j = 6) %>% 
  set_header_labels(
    area_name = "Fylke", 
    length_range = "Køyretøy- \n klasse",
    index_p = "Endring i \n trafikkmengde \n (%)",
    standard_error = "Standardfeil \n (%)",
    standard_deviation = "Standardavvik \n (%)",
    no_points = "Antal \n punkt"
  ) %>%
  align(j = 3:6, align = "center", part = "all") %>%
  bold(part = "header") %>%
  fontsize(size = 9, part = "all") %>%
  font(fontname = "Lucida Sans Unicode", part = "all") %>%
  bg(bg = "#ED9300", part = "header") %>%
  border_remove() %>%
  hline_top(part = "header", border = borderline) %>%
  hline_bottom(part = "all", border = borderline) %>%
  hline(i = c(11, 22), part = "body",
        border = fp_border(color = "#dadada", width = 1)) %>% 
  height_all(height = .2) %>%
  width(j = 1, width = 1.9) %>%
  fix_border_issues() %>%
  padding(padding.top = .3,
          padding.bottom = .3) %>%
  set_caption(
    paste0(
      "Endring i trafikkmengde i fylka i januar-", 
      latest_month_name, 
      ", frå ",
      this_year - 1,
      " til ",
      this_year,
      "."
    ),
    autonum = table_numbers,
    style = "Tabelltekst"
  )
```

## Trafikkutviklinga for kvar månad

```{r county_monthly_table}
number_of_columns_2 <- ncol(index_this_year_prepared_wide)

index_this_year_prepared_wide %>%
  flextable::flextable() %>%
  colformat_double(j = 2:number_of_columns_2, digits = 1) %>%
  set_header_labels(area_name = "Fylke") %>%
  align(j = 2:number_of_columns_2, align = "right", part = "all") %>%
  bold(part = "header") %>%
  fontsize(size = 9, part = "all") %>%
  font(fontname = "Lucida Sans Unicode", part = "all") %>%
  bg(bg = "#ED9300", part = "header") %>%
  border_remove() %>%
  hline_top(part = "header", border = borderline) %>%
  hline_bottom(part = "all", border = borderline) %>%
  height_all(height = .2) %>%
  width(j = 1, width = 1.9) %>%
  fix_border_issues() %>%
  padding(padding.top = .3,
          padding.bottom = .3) %>%
  set_caption(
    paste0(
      "Endring i trafikkmengde i fylka frå ",
      this_year - 1,
      " til ",
      this_year,
      "."),
    autonum = table_numbers,
    style = "Tabelltekst")
```


# Historisk trafikkutvikling i Noreg
Vegtrafikkindeksen er berekna kvart år sidan 1995, og tabellane nedan viser kumulativ trafikkutvikling for heile perioden. Tala er her berekna ved å setje basisåret til 100, og den prosentvise utviklinga vil ein då finne ved å trekkje frå 100.

<br>

```{r historic}
historic <- 
  read.csv2("road_traffic_index_historic.csv") %>% 
  tibble::as_tibble()

# all
historic_all <- 
  historic %>% 
  dplyr::filter(
    length_range == "alle",
    road_category == "ERF"
  ) %>% 
  dplyr::mutate(
    index_i = 1 + (index_p / 100),
    cum_index_i = round(cumprod(index_i) * 100, digits = 1)
  ) %>% 
  dplyr::select(year, index_i)

historic_all_combinations <- 
  calculate_all_index_chain_combinations(historic_all)

# road category
historic_f <- 
  historic %>% 
  dplyr::filter(
    length_range == "alle",
    road_category == "F"
  ) %>% 
  dplyr::mutate(
    index_i = 1 + (index_p / 100),
    cum_index_i = round(cumprod(index_i) * 100, digits = 1)
  ) %>% 
  dplyr::select(year, index_i)

historic_f_all_combinations <-
  calculate_all_index_chain_combinations(historic_f)

historic_er <- 
  historic %>% 
  dplyr::filter(
    length_range == "alle",
    road_category == "ER"
  ) %>% 
  dplyr::mutate(
    index_i = 1 + (index_p / 100),
    cum_index_i = round(cumprod(index_i) * 100, digits = 1)
  ) %>% 
  dplyr::select(year, index_i)

historic_er_all_combinations <-
  calculate_all_index_chain_combinations(historic_er)

# light and heavy
historic_l <- 
  historic %>% 
  dplyr::filter(
    length_range == "lette",
    road_category == "ERF"
  ) %>% 
  dplyr::mutate(
    index_i = 1 + (index_p / 100),
    cum_index_i = round(cumprod(index_i) * 100, digits = 1)
  ) %>% 
  dplyr::select(year, index_i)

historic_l_combinations <- 
  calculate_all_index_chain_combinations(historic_l)

historic_h <- 
  historic %>% 
  dplyr::filter(
    length_range == "tunge",
    road_category == "ERF"
  ) %>% 
  dplyr::mutate(
    index_i = 1 + (index_p / 100),
    cum_index_i = round(cumprod(index_i) * 100, digits = 1)
  ) %>% 
  dplyr::select(year, index_i)

historic_h_combinations <- 
  calculate_all_index_chain_combinations(historic_h)

# TODO: historic light and heavy (the numbers are in the csv)
```

```{r historic_all_table_1}
historic_all_combinations %>% 
  dplyr::select(1:11) %>% 
  flextable::flextable() %>%
  colformat_double(j = 2:11, digits = 1) %>%
  set_header_labels(year = "År") %>%
  align(j = 2:11, align = "right", part = "all") %>%
  bold(part = "header") %>%
  fontsize(size = 9, part = "all") %>%
  font(fontname = "Lucida Sans Unicode", part = "all") %>%
  bg(bg = "#ED9300", part = "header") %>%
  border_remove() %>%
  hline_top(part = "header", border = borderline) %>%
  hline_bottom(part = "all", border = borderline) %>%
  height_all(height = .2) %>%
  fix_border_issues() %>%
  padding(padding.top = .3,
          padding.bottom = .3) %>%
  set_caption(
    "Kumulativ trafikkutvikling i Noreg frå 1995 til 2021.",
    autonum = table_numbers,
    style = "Tabelltekst"
  )
```

`r officer::fpar("", officer::run_pagebreak())`

```{r historic_all_table_2}
historic_all_combinations %>% 
  dplyr::slice(-(1:10)) %>% 
  dplyr::select(1, 12:21) %>% 
  flextable::flextable() %>%
  colformat_double(j = 2:11, digits = 1) %>%
  set_header_labels(year = "År") %>%
  align(j = 2:11, align = "right", part = "all") %>%
  bold(part = "header") %>%
  fontsize(size = 9, part = "all") %>%
  font(fontname = "Lucida Sans Unicode", part = "all") %>%
  bg(bg = "#ED9300", part = "header") %>%
  border_remove() %>%
  hline_top(part = "header", border = borderline) %>%
  hline_bottom(part = "all", border = borderline) %>%
  height_all(height = .2) %>%
  fix_border_issues() %>%
  padding(padding.top = .3,
          padding.bottom = .3) %>%
  set_caption(
    "Kumulativ trafikkutvikling i Noreg frå 2005 til 2021.",
    autonum = table_numbers,
    style = "Tabelltekst"
  )
```

<br>

```{r historic_all_table_3}
historic_all_combinations %>% 
  dplyr::slice(-(1:20)) %>% 
  dplyr::select(1, 22:27) %>% 
  flextable::flextable() %>%
  colformat_double(j = 2:6, digits = 1) %>%
  set_header_labels(year = "År") %>%
  align(j = 2:6, align = "right", part = "all") %>%
  bold(part = "header") %>%
  fontsize(size = 9, part = "all") %>%
  font(fontname = "Lucida Sans Unicode", part = "all") %>%
  bg(bg = "#ED9300", part = "header") %>%
  border_remove() %>%
  hline_top(part = "header", border = borderline) %>%
  hline_bottom(part = "all", border = borderline) %>%
  height_all(height = .2) %>%
  fix_border_issues() %>%
  padding(padding.top = .3,
          padding.bottom = .3) %>%
  set_caption(
    "Kumulativ trafikkutvikling i Noreg frå 2015 til 2021.",
    autonum = table_numbers,
    style = "Tabelltekst"
  )
```

<br>

```{r historic_f_table}
historic_f_all_combinations %>% 
  flextable::flextable() %>%
  colformat_double(j = 2:6, digits = 1) %>%
  set_header_labels(year = "År") %>%
  align(j = 2:6, align = "right", part = "all") %>%
  bold(part = "header") %>%
  fontsize(size = 9, part = "all") %>%
  font(fontname = "Lucida Sans Unicode", part = "all") %>%
  bg(bg = "#ED9300", part = "header") %>%
  border_remove() %>%
  hline_top(part = "header", border = borderline) %>%
  hline_bottom(part = "all", border = borderline) %>%
  height_all(height = .2) %>%
  fix_border_issues() %>%
  padding(padding.top = .3,
          padding.bottom = .3) %>%
  set_caption(
    "Kumulativ trafikkutvikling på fylkesvegar i Noreg frå 2015 til 2021.",
    autonum = table_numbers,
    style = "Tabelltekst"
  )
```


<br>

```{r historic_er_table}
historic_er_all_combinations %>% 
  flextable::flextable() %>%
  colformat_double(j = 2:6, digits = 1) %>%
  set_header_labels(year = "År") %>%
  align(j = 2:6, align = "right", part = "all") %>%
  bold(part = "header") %>%
  fontsize(size = 9, part = "all") %>%
  font(fontname = "Lucida Sans Unicode", part = "all") %>%
  bg(bg = "#ED9300", part = "header") %>%
  border_remove() %>%
  hline_top(part = "header", border = borderline) %>%
  hline_bottom(part = "all", border = borderline) %>%
  height_all(height = .2) %>%
  fix_border_issues() %>%
  padding(padding.top = .3,
          padding.bottom = .3) %>%
  set_caption(
    "Kumulativ trafikkutvikling på Europa- og riksvegar i Noreg frå 2015 til 2021.",
    autonum = table_numbers,
    style = "Tabelltekst"
  )
```


<br>

```{r historic_l_table_1}
historic_l_combinations %>% 
  dplyr::select(1:11) %>% 
  flextable::flextable() %>%
  colformat_double(j = 2:6, digits = 1) %>%
  set_header_labels(year = "År") %>%
  align(j = 2:6, align = "right", part = "all") %>%
  bold(part = "header") %>%
  fontsize(size = 9, part = "all") %>%
  font(fontname = "Lucida Sans Unicode", part = "all") %>%
  bg(bg = "#ED9300", part = "header") %>%
  border_remove() %>%
  hline_top(part = "header", border = borderline) %>%
  hline_bottom(part = "all", border = borderline) %>%
  height_all(height = .2) %>%
  fix_border_issues() %>%
  padding(padding.top = .3,
          padding.bottom = .3) %>%
  set_caption(
    "Kumulativ trafikkutvikling for lette køyretøy i Noreg frå 1998 til 2021.",
    autonum = table_numbers,
    style = "Tabelltekst"
  )
```

<br>

```{r historic_l_table_2}
historic_l_combinations %>% 
  dplyr::slice(-(1:10)) %>% 
  dplyr::select(1, 12:21) %>% 
  flextable::flextable() %>%
  colformat_double(j = 2:11, digits = 1) %>%
  set_header_labels(year = "År") %>%
  align(j = 2:11, align = "right", part = "all") %>%
  bold(part = "header") %>%
  fontsize(size = 9, part = "all") %>%
  font(fontname = "Lucida Sans Unicode", part = "all") %>%
  bg(bg = "#ED9300", part = "header") %>%
  border_remove() %>%
  hline_top(part = "header", border = borderline) %>%
  hline_bottom(part = "all", border = borderline) %>%
  height_all(height = .2) %>%
  fix_border_issues() %>%
  padding(padding.top = .3,
          padding.bottom = .3) %>%
  set_caption(
    "Kumulativ trafikkutvikling for lette køyretøy i Noreg frå 2008 til 2021.",
    autonum = table_numbers,
    style = "Tabelltekst"
  )
```

<br>

```{r historic_l_table_3}
historic_l_combinations %>% 
  dplyr::slice(-(1:20)) %>% 
  dplyr::select(1, 22:24) %>% 
  flextable::flextable() %>%
  colformat_double(j = 2:3, digits = 1) %>%
  set_header_labels(year = "År") %>%
  align(j = 2:3, align = "right", part = "all") %>%
  bold(part = "header") %>%
  fontsize(size = 9, part = "all") %>%
  font(fontname = "Lucida Sans Unicode", part = "all") %>%
  bg(bg = "#ED9300", part = "header") %>%
  border_remove() %>%
  hline_top(part = "header", border = borderline) %>%
  hline_bottom(part = "all", border = borderline) %>%
  height_all(height = .2) %>%
  fix_border_issues() %>%
  padding(padding.top = .3,
          padding.bottom = .3) %>%
  set_caption(
    "Kumulativ trafikkutvikling for lette køyretøy i Noreg frå 2018 til 2021.",
    autonum = table_numbers,
    style = "Tabelltekst"
  )
```

<br>

```{r historic_h_table_1}
historic_h_combinations %>% 
  dplyr::select(1:11) %>% 
  flextable::flextable() %>%
  colformat_double(j = 2:6, digits = 1) %>%
  set_header_labels(year = "År") %>%
  align(j = 2:6, align = "right", part = "all") %>%
  bold(part = "header") %>%
  fontsize(size = 9, part = "all") %>%
  font(fontname = "Lucida Sans Unicode", part = "all") %>%
  bg(bg = "#ED9300", part = "header") %>%
  border_remove() %>%
  hline_top(part = "header", border = borderline) %>%
  hline_bottom(part = "all", border = borderline) %>%
  height_all(height = .2) %>%
  fix_border_issues() %>%
  padding(padding.top = .3,
          padding.bottom = .3) %>%
  set_caption(
    "Kumulativ trafikkutvikling for tunge køyretøy i Noreg frå 1998 til 2021.",
    autonum = table_numbers,
    style = "Tabelltekst"
  )
```

<br>

```{r historic_h_table_2}
historic_h_combinations %>% 
  dplyr::slice(-(1:10)) %>% 
  dplyr::select(1, 12:21) %>% 
  flextable::flextable() %>%
  colformat_double(j = 2:11, digits = 1) %>%
  set_header_labels(year = "År") %>%
  align(j = 2:11, align = "right", part = "all") %>%
  bold(part = "header") %>%
  fontsize(size = 9, part = "all") %>%
  font(fontname = "Lucida Sans Unicode", part = "all") %>%
  bg(bg = "#ED9300", part = "header") %>%
  border_remove() %>%
  hline_top(part = "header", border = borderline) %>%
  hline_bottom(part = "all", border = borderline) %>%
  height_all(height = .2) %>%
  fix_border_issues() %>%
  padding(padding.top = .3,
          padding.bottom = .3) %>%
  set_caption(
    "Kumulativ trafikkutvikling for tunge køyretøy i Noreg frå 2008 til 2021.",
    autonum = table_numbers,
    style = "Tabelltekst"
  )
```

<br>

```{r historic_h_table_3}
historic_h_combinations %>% 
  dplyr::slice(-(1:20)) %>% 
  dplyr::select(1, 22:24) %>% 
  flextable::flextable() %>%
  colformat_double(j = 2:3, digits = 1) %>%
  set_header_labels(year = "År") %>%
  align(j = 2:3, align = "right", part = "all") %>%
  bold(part = "header") %>%
  fontsize(size = 9, part = "all") %>%
  font(fontname = "Lucida Sans Unicode", part = "all") %>%
  bg(bg = "#ED9300", part = "header") %>%
  border_remove() %>%
  hline_top(part = "header", border = borderline) %>%
  hline_bottom(part = "all", border = borderline) %>%
  height_all(height = .2) %>%
  fix_border_issues() %>%
  padding(padding.top = .3,
          padding.bottom = .3) %>%
  set_caption(
    "Kumulativ trafikkutvikling for tunge køyretøy i Noreg frå 2018 til 2021.",
    autonum = table_numbers,
    style = "Tabelltekst"
  )
```














