---
title: Vegtrafikkindeksen
output: 
  word_document:
    reference_docx: svv_notatmal3.docx
    toc: true
    toc_depth: 2
    fig_caption: true
    fig_width: 7
---

```{r setup, include = FALSE, echo = FALSE, warning=FALSE, message=FALSE}
# Packages are loaded through sourcing rmd_setup.R
source("rmd_setup.R")

# Traffic Data API calls to get points metadata and aadt
source("get_from_trafficdata_api.R")
```



```{r get_data, include=FALSE}
# Fetching published index from Traffic Data API
index_2020 <- get_published_road_traffic_index_for_months(962, 2020, 8)

# TODO: Include urban and non-urban index
#index_2020_urban <- get_published_index_for_months(1952, 2020, 7)
#index_2020_non_urban <- get_published_index_for_months(955, 2020, 7)

# index_2020 <- dplyr::bind_rows(index_2020_all,
#                                index_2020_urban,
#                                index_2020_non_urban)
```

# Vegtrafikkindeksen
Vegtrafikkindeksen estimerer endringen i trafikkmengde i prosent fra et år til det neste.

Datagrunnlaget for beregningene hentes fra trafikkregistreringspunkter i Statens vegvesens trafikkdatasystem. Det vil gi et representativt utvalg for å kunne beregne trafikkutviklingen. Det gjøres en sammenligning av timetrafikken, dato mot dato i kalendermånedene.

Alle data er hentet fra [www.vegvesen.no/trafikkdata/](https://www.vegvesen.no/trafikkdata/). Timetrafikk med minst 95 % dekningsgrad inngår i beregningsgrunnlaget.

Vi tar forbehold om feil i datagrunnlaget. Enkelte trafikkregistreringspunkter er tidvis utelatt på grunn av feil på utstyr eller at de ligger på veier som er påvirket av vegarbeid o.l. Datagrunnlaget inkluderer likevel mange nok punkter til å få fram en generell trend i trafikkutviklingen.


```{r border_table}
index_2020_upper_lower <- index_2020 %>% 
  dplyr::mutate(length_range = dplyr::case_when(length_range == "[..,..)" ~ "alle",
                                                length_range == "[..,5.6)" ~ "lette",
                                                length_range == "[5.6,..)" ~ "tunge")) %>% 
  dplyr::mutate(road_category = dplyr::case_when(
                  road_category == "FYLKESVEG" ~ "Fylkesveg",
                  road_category == "EUROPAVEG_RIKSVEG" ~ "Europa- og riksveg",
                  road_category == "EUROPAVEG_RIKSVEG_FYLKESVEG" ~ "Europa-, riks- og fylkesveg")) %>% 
  dplyr::mutate(index_lower = index_p - confidence_width,
                index_upper = index_p + confidence_width,
                month_object = lubridate::make_date(year = year, month = month),
                month_name = lubridate::month(month_object, label = TRUE, abbr = FALSE))

last_month <- max(index_2020_upper_lower$month)
```


## Per måned
Samlet endring i trafikkmengde per måned i 2020, sammenlignet med samme måned i 2019.

```{r monthly_index_table}
index_2020_upper_lower  %>% 
  dplyr::filter(road_category == "Europa-, riks- og fylkesveg") %>%
  dplyr::filter(period == "month",
                area_type == "COUNTRY") %>% 
  dplyr::arrange(area_name, length_range, month) %>% 
  select(area_name, month_name, year, length_range, index_lower, index_p, index_upper) %>%
  flextable() %>%
  colformat_num(j = 5:7, digits = 1) %>%
  set_header_labels(area_name = "Område", month_name = "Måned", year = "År", length_range = "Kjøretøy-klasse",
                    index_lower = "Endring i trafikkmengde (%)") %>%
  add_header_row(values = c("", "", "", "", "Nedre", "Estimat", "Øvre"), top = FALSE) %>% 
  merge_at(i = 1:2, j = 4, part = "header") %>% 
  merge_at(i = 1, j = 5:7, part = "header") %>% 
  align(i = 1, j = 5, align = "center", part = "header") %>%
  align(i = 2, j = 5:7, align = "right", part = "header") %>% 
  align(j = 3, align = "center", part = "all") %>% 
  bold(part = "header") %>%
  fontsize(size = 9, part = "all") %>%
  font(fontname = "Lucida Sans Unicode", part = "all") %>%
  bg(bg = "#ED9300", part = "header") %>%
  border_remove() %>%
  hline_top(part = "header", border = borderline) %>%
  hline_bottom(part = "all", border = borderline) %>%
  hline(i = c(last_month, 2 * last_month), part = "body",
        border = fp_border(color = "#dadada", width = 1)) %>% 
  #autofit() %>%
  height_all(height = .2) %>%
  width(j = 4, width = .8) %>% 
  fix_border_issues() %>% 
  padding(padding.top = .3,
          padding.bottom = .3) %>%
  set_caption("Estimert samlet endring i trafikkmengde, med nedre og øvre grense for et 95 % konfidensintervall. Trafikken er sammenlignet per måned med samme måned året før.")
```





```{r lineplot, fig.height=10}
index_2020_upper_lower %>% 
  dplyr::filter(period == "month",
                area_type == "COUNTRY") %>% 
  ggplot2::ggplot(aes(x = month_object, y = index_p, color = length_range)) +
  ggplot2::geom_line() +
  ggplot2::geom_point() +
  ggplot2::facet_grid(rows = vars(road_category)) +
  theme_light() +
  theme(axis.text.x = element_text(angle = 90),
        panel.grid.minor.x = element_blank()) +
  scale_x_date(breaks = scales::breaks_width("months"),
               labels = scales::label_date("%b")) +
  scale_color_manual(values = c("alle" = "#008ec2",
                                "lette" = "#ed9300",
                                "tunge" = "#444f55"),
                     name = "Kjøretøyklasse") +
  labs(x = NULL, y = "Endring i trafikkmengde (%) \n",
       caption = "Data: Statens vegvesen") +
  ggtitle("Estimert endring i trafikkmengde",
          subtitle = "Trafikkmengde i 2020 sammenlignet med 2019") +
  theme(legend.position = "bottom")
```




## Hittil i år
Samlet endring i trafikkmengde i perioden fra januar til juli 2020, sammenlignet med samme periode i 2019.

```{r year_to_date}
index_2020_upper_lower %>%
  dplyr::filter(period == "year_to_date",
                month == last_month,
                area_type == "COUNTRY") %>% 
  dplyr::arrange(area_name, road_category, length_range, month) %>% 
  select(area_name, month_name, year, road_category, length_range, index_lower, index_p, index_upper) %>%
  flextable() %>%
  colformat_num(j = 6:8, digits = 1) %>%
  set_header_labels(area_name = "Område", month_name = "Måned", year = "År", 
                    road_category = "Vegkategori", length_range = "Kjøretøy-klasse",
                    index_lower = "Endring i trafikkmengde (%)") %>%
  add_header_row(values = c("", "", "", "", "", "Nedre", "Estimat", "Øvre "), top = FALSE) %>% 
  merge_at(i = 1:2, j = 5, part = "header") %>% 
  merge_at(i = 1, j = 6:8, part = "header") %>% 
  align(i = 1, j = 6, align = "center", part = "header") %>%
  align(i = 2, j = 6:8, align = "right", part = "header") %>% 
  align(j = 3, align = "center", part = "all") %>% 
  bold(part = "header") %>%
  fontsize(size = 9, part = "all") %>%
  font(fontname = "Lucida Sans Unicode", part = "all") %>%
  bg(bg = "#ED9300", part = "header") %>%
  border_remove() %>%
  hline_top(part = "header", border = borderline) %>%
  hline_bottom(part = "all", border = borderline) %>%
  hline(i = c(3, 6), part = "body",
        border = fp_border(color = "#dadada", width = 1)) %>% 
  height_all(height = .2) %>%
  width(j = 3, width = .5) %>%
  width(j = 4, width = 1) %>%
  width(j = 5, width = .8) %>% 
  fix_border_issues() %>% 
  padding(padding.top = .3,
          padding.bottom = .3) %>%
  set_caption("Estimert samlet endring i trafikkmengde, med nedre og øvre grense for et 95 % konfidensintervall. Trafikken er sammenlignet for hittil i år med samme periode året før.")
```

```{r year_to_date_plot}
# TODO: lollipop plot comparing each county, faceted by lenght_range
```


