---
format: 
  pdf:
    toc: true
    number-sections: true
    toc-title: Innhald
    mainfont: "Arial"
    include-in-header:
      text: |
        \newfontfamily\sectionfont[Color=ed9300]{Arial}
        \newfontfamily\subsectionfont[Color=444f55]{Arial}
        \newfontfamily\subsubsectionfont[Color=ed9300]{Arial}
        \addtokomafont{section}{\sectionfont}
        \addtokomafont{subsection}{\subsectionfont}
        \addtokomafont{subsubsection}{\subsubsectionfont}
        \usepackage[font=small,textfont=it,labelsep=period]{caption}
crossref: 
  tbl-title: "Tabell"
  lot-title: "Tabellar"
  tbl-prefix: ""
  fig-title: "Figur"
  lof-title: "Figurar"
  fig-prefix: ""
  title-delim: "."
---

```{r}
#| label: setup
#| include: false
#| echo: false

source("rmd_setup.R")
source("get_from_trafficdata_api.R")
```

```{r}
#| label: get_data

counties <-
  get_counties() %>%
  dplyr::select(
    county_name,
    country_part_name
  ) 
  # December reprot 2023 must use 2023 counties
  # dplyr::mutate(
  #   counties_2023 = dplyr::case_when(
  #     county_name %in% c("Østfold", "Akershus", "Buskerud") ~ "Viken",
  #     county_name %in% c("Vestfold", "Telemark") ~ "Vestfold og Telemark",
  #     county_name %in% c("Troms", "Finnmark") ~ "Troms og Finnmark",
  #     TRUE ~ county_name
  #   )
  # ) |>
  # dplyr::rename(
  #   county_name = counties_2023,
  #   county_name_new = county_name
  # )

country_parts <- get_country_parts()

index_this_year_prepared <-
  readr::read_rds(
    file = "road_traffic_index_files/index_this_year_prepared.rds"
  )

index_this_year_prepared_wide <-
  readr::read_rds(
    file = "road_traffic_index_files/index_this_year_prepared_wide.rds"
  )

index_this_year_prepared_wide_country <-
  readr::read_rds(
    file = "road_traffic_index_files/index_this_year_prepared_wide_country.rds"
  )
```

```{r}
#| label: extract_data_for_text

this_year <- 2024
latest_month_number <- 5

latest_month_name <-
  max(
    index_this_year_prepared$month_name
  ) %>%
  as.character()

index_this_month <-
  index_this_year_prepared %>%
  dplyr::filter(
    area_type == "COUNTRY",
    period == "month",
    length_range == "alle",
    road_category == "Europa-, riks- og fylkesveg",
    day_type == "alle",
    month == latest_month_number
  )

less_or_more_month <-
  dplyr::if_else(
    index_this_month$index_p < 0, "mindre", "meir"
  )

index_so_far_this_year_all <-
  index_this_year_prepared %>%
  dplyr::filter(
    area_type == "COUNTRY",
    period == "year_to_date",
    length_range == "alle",
    road_category == "Europa-, riks- og fylkesveg",
    day_type == "alle",
    month == latest_month_number
  ) %>%
  dplyr::select(index_p) %>%
  round(digits = 1)

less_or_more_so_far <-
  dplyr::if_else(
    index_so_far_this_year_all$index_p < 0, "mindre", "meir"
  )

index_so_far_this_year_all_character <-
  index_so_far_this_year_all %>%
  abs() %>%
  as.character() %>%
  decimal_comma()

index_so_far_this_year_light <-
  index_this_year_prepared %>%
  dplyr::filter(
    area_type == "COUNTRY",
    period == "year_to_date",
    length_range == "lette",
    road_category == "Europa-, riks- og fylkesveg",
    day_type == "alle",
    month == latest_month_number
  ) %>%
  dplyr::select(index_p) %>%
  round(digits = 1) %>%
  as.character() %>%
  decimal_comma()

index_so_far_this_year_heavy <-
  index_this_year_prepared %>%
  dplyr::filter(
    area_type == "COUNTRY",
    period == "year_to_date",
    length_range == "tunge",
    road_category == "Europa-, riks- og fylkesveg",
    day_type == "alle",
    month == latest_month_number
  ) %>%
  dplyr::select(index_p) %>%
  round(digits = 1) %>%
  as.character() %>%
  decimal_comma()

index_so_far_this_year_r <-
  index_this_year_prepared %>%
  dplyr::filter(
    area_type == "COUNTRY",
    period == "year_to_date",
    length_range == "alle",
    road_category == "Europa- og riksveg",
    day_type == "alle",
    month == latest_month_number
  ) %>%
  dplyr::select(index_p) %>%
  round(digits = 1) %>%
  as.character() %>%
  decimal_comma()

index_so_far_this_year_f <-
  index_this_year_prepared %>%
  dplyr::filter(
    area_type == "COUNTRY",
    period == "year_to_date",
    length_range == "alle",
    road_category == "Fylkesveg",
    day_type == "alle",
    month == latest_month_number
  ) %>%
  dplyr::select(index_p) %>%
  round(digits = 1) %>%
  as.character() %>%
  decimal_comma()

table_caption_country_road <-
  paste0(
        "Endring i trafikkmengde i heile Noreg i januar-", 
        latest_month_name,
        ", frå ",
        this_year - 1,
        " til ",
        this_year, 
        ", per vegkategori."
  )

table_caption_country_day <-
  paste0(
        "Endring i trafikkmengde i heile Noreg i januar-", 
        latest_month_name,
        ", frå ",
        this_year - 1,
        " til ",
        this_year, 
        ", per døgntype."
  )

table_caption_country_month <-
  paste0(
    "Endring i trafikkmengde i Noreg for kvar månad frå ",
    this_year - 1,
    " til ",
    this_year,
    "."
  )

table_caption_country_part <-
  paste0(
    "Endring i trafikkmengde i landsdelane i januar-", 
    latest_month_name, 
    ", frå ",
    this_year - 1,
    " til ",
    this_year,
    "."
  )

table_caption_county <-
  paste0(
    "Endring i trafikkmengde i fylka i januar-", 
    latest_month_name, 
    ", frå ",
    this_year - 1,
    " til ",
    this_year,
    "."
  )

table_caption_county_monthly <-
  paste0(
    "Endring i trafikkmengde i fylka frå ",
    this_year - 1,
    " til ",
    this_year,
    "."
  )
```

{{< pagebreak >}}

\listoftables

\listoffigures

{{< pagebreak >}}


# Vegtrafikkindeksen
Vegtrafikkindeksen er i `r this_year` rekna ut frå om lag 800 utvalde trafikkregistreringspunkt som er eigd av Statens vegvesen og fylkeskommunane. Trafikken vert registrert kontinuerleg kvar time heile året, og for kvart trafikkregistreringspunkt vert trafikken samanlikna time for time, dato mot dato i kalendermånadene. Utvalet gir truleg eit godt bilete av utviklinga i trafikkarbeidet. Tala er gitt som endring i prosent i forhold til same tidsperiode året før. 

Ver merksam på at ulike forhold kan gi store utslag i tala per månad frå år til år. Slike hendingar kan vera helgedagar utan fast dato, til dømes påske og pinse. Veret er også ein faktor som kan gi utslag på månadstala. Koronapandemien og smitteverntiltaka påverka sterkt utviklinga i trafikken i perioden frå mars 2020 til mars 2022.

Alle data er henta frå [www.vegvesen.no/trafikkdata/](https://www.vegvesen.no/trafikkdata/). Timetrafikk med minst 99 % dekningsgrad inngår i berekningsgrunnlaget.

Nokre trafikkregistreringspunkt er periodevis utelatne på grunn av feil på utstyr eller at dei ligg på vegar som er påverka av vegarbeid o.l.


## Definisjonar
Alle dagar er delt inn i helge- og yrkedøgn:

* Helgedøgn: Laurdag og søndag kl. 00:00-23:59, alle offentlege fridagar og jule- og nyårskvelden.
* Yrkedøgn: Alle døgn minus helgedøgn.

Alle køyretøy sin lengde vert målt og er i datagrunnlaget delt inn i lengdekategoriar tilsvarande skiljet mellom lette og tunge køyretøy på 3,5 tonn:

* Lette køyretøy: Lengde < 5,6 meter
* Tunge køyretøy: Lengde ≥ 5,6 meter

Indekstala er oppgitt i lag med mål på spreiinga i datagrunnlaget:

* Standardavvik: Angir spreiinga i trafikkendringa ved trafikkregistreringspunkta.
* Standardfeil: Standardfeil for indekstalet seier noko om kor presist det er. Er berekna ved å dele standardavviket på antal punkt for det aktuelle utvalet.

{{< pagebreak >}}


# Trafikkutviklinga i Noreg
Kort summert har trafikkutviklinga vore som følgjer i perioden januar - `r latest_month_name`, `r this_year`:

Det var `r index_so_far_this_year_all_character` % *`r less_or_more_so_far`* trafikk i `r this_year` enn i same periode i `r this_year - 1`. 

Utviklinga for lette og tunge køyretøy er berekna til `r index_so_far_this_year_light` % og `r index_so_far_this_year_heavy` %.

Trafikkauken for ulike vegkategoriar: 

* Riksvegar i alt (Ev + Rv): `r index_so_far_this_year_r` %.
* Fylkesvegar: `r index_so_far_this_year_f` %.


## Trafikkutviklinga hittil i år
Tabell @tbl-so_far_this_year_table_road_category og @tbl-so_far_this_year_table_day_type nedanfor viser trafikkutviklinga for heile Noreg til og med `r latest_month_name` `r this_year`.

```{r}
#| label: tbl-so_far_this_year_table_road_category
#| tbl-cap: !expr table_caption_country_road
#| ft.arraystretch: 0.9

index_this_year_prepared %>%
  dplyr::filter(
    period == "year_to_date",
    month == latest_month_number,
    day_type == "alle",
    area_type == "COUNTRY"
  ) %>%
  dplyr::arrange(
    road_category, 
    length_range
  ) %>%
  dplyr::mutate(area_name_here = "Noreg") %>% 
  dplyr::select(
    area_name_here, 
    road_category, 
    length_range, 
    index_p, 
    standard_error, 
    standard_deviation, 
    no_points
  ) %>%
  flextable::flextable() %>%
  colformat_double(j = 4:6, digits = 1) %>%
  colformat_int(j = 7) %>%
  set_header_labels(
    area_name_here = "Område", 
    road_category = "Vegkategori", 
    length_range = "Køyretøy-\nklasse",
    index_p = "Endring i\ntrafikk-\nmengde\n(%)",
    standard_error = "Standard-\nfeil\n(%)",
    standard_deviation = "Standard-\navvik\n(%)",
    no_points = "Antal\npunkt"
  ) %>%
  align(j = 4:7, align = "center", part = "all") %>%
  bold(part = "header") %>%
  #fontsize(size = 9, part = "all") %>%
  #font(fontname = "Lucida Sans Unicode", part = "all") %>%
  bg(bg = "#ED9300", part = "header") %>%
  border_remove() %>%
  hline_top(part = "header", border = borderline) %>%
  hline_bottom(part = "all", border = borderline) %>%
  hline(i = c(3, 6), part = "body",
        border = fp_border(color = "#dadada", width = 1)) %>% 
  height_all(height = .2) %>%
  width(j = 2, width = 2.1) %>%
  fix_border_issues() %>%
  padding(
    padding.top = .3,
    padding.bottom = .3
  )
```

{{< pagebreak >}}

```{r}
#| label: tbl-so_far_this_year_table_day_type
#| tbl-cap: !expr table_caption_country_day
#| ft.arraystretch: 0.9

index_this_year_prepared %>%
  dplyr::filter(
    period == "year_to_date",
    month == latest_month_number,
    road_category == "Europa-, riks- og fylkesveg",
    area_type == "COUNTRY"
  ) %>%
  dplyr::arrange(day_type, length_range) %>%
  dplyr::mutate(area_name_here = "Noreg") %>% 
  dplyr::select(
    area_name_here, 
    day_type, 
    length_range, 
    index_p, 
    standard_error, 
    standard_deviation, 
    no_points
  ) %>%
  flextable::flextable() %>%
  colformat_double(j = 4:6, digits = 1) %>%
  colformat_int(j = 7) %>%
  set_header_labels(
    area_name_here = "Område", 
    day_type = "Døgntype", 
    length_range = "Køyretøy-\nklasse",
    index_p = "Endring i\ntrafikk-\nmengde\n(%)",
    standard_error = "Standard-\nfeil\n(%)",
    standard_deviation = "Standard-\navvik\n(%)",
    no_points = "Antal\npunkt"
  ) %>%
  align(j = 4:7, align = "center", part = "all") %>%
  bold(part = "header") %>%
  #font(fontname = "Lucida Sans Unicode", part = "all") %>%
  bg(bg = "#ED9300", part = "header") %>%
  border_remove() %>%
  hline_top(part = "header", border = borderline) %>%
  hline_bottom(part = "all", border = borderline) %>%
  hline(i = c(3, 6), part = "body",
        border = fp_border(color = "#dadada", width = 1)) %>% 
  height_all(height = .2) %>%
  fix_border_issues() %>%
  padding(
    padding.top = .3,
    padding.bottom = .3
  )
```


## Trafikkutviklinga for kvar månad
Trafikkutviklinga i Noreg for kvar månad, har vore som vist i tabell @tbl-country_monthly_table nedanfor.

```{r}
#| label: tbl-country_monthly_table
#| tbl-cap: !expr table_caption_country_month
#| ft.arraystretch: 0.9

number_of_columns <- ncol(index_this_year_prepared_wide_country)

index_this_year_prepared_wide_country %>%
  dplyr::arrange(day_type) |> 
  flextable::flextable() %>%
  colformat_double(j = 3:number_of_columns, digits = 1) %>%
  set_header_labels(
    area_name = "Område",
    day_type = "Døgntype"
  ) %>%
  align(j = 3:number_of_columns, align = "right", part = "all") %>%
  bold(part = "header") %>%
  #font(fontname = "Lucida Sans Unicode", part = "all") %>%
  bg(bg = "#ED9300", part = "header") %>%
  border_remove() %>%
  hline_top(part = "header", border = borderline) %>%
  hline_bottom(part = "all", border = borderline) %>%
  height_all(height = .2) %>%
  width(j = 1, width = 0.7) %>%
  width(j = 2, width = 0.8) %>%
  width(j = 3:number_of_columns, width = 0.4) %>%
  fix_border_issues() %>%
  padding(
    padding.top = .3,
    padding.bottom = .3
  )
```


Figur @fig-road_category_plot og @fig-day_type_plot_monthly på dei neste sidene viser utviklinga for kvar månad gjennom året, fordelt på høvesvis vegkategori og døgntype.

```{r}
#| label: fig-road_category_plot
#| fig-cap: "Månadleg trafikkutvikling i Noreg per vegkategori."
#| fig-width: 6.5
#| fig-height: 7

index_this_year_prepared %>%
  dplyr::filter(
    period == "month",
    day_type == "alle",
    area_type == "COUNTRY"
  ) %>%
  ggplot2::ggplot(aes(x = month_object, y = index_p, color = length_range)) +
  ggplot2::geom_line() +
  ggplot2::geom_point() +
  ggplot2::facet_grid(rows = vars(road_category)) +
  theme_light() +
  theme(axis.text.x = element_text(angle = 90),
        panel.grid.minor.x = element_blank()) +
  scale_x_date(breaks = scales::breaks_width("months"),
               labels = scales::label_date("%b")) +
  scale_color_manual(
    values = c(
      "alle" = "#008ec2",
      "lette" = "#ed9300",
      "tunge" = "#444f55"
      ),
      name = "Kjøretøyklasse") +
  labs(x = NULL, y = "Endring i trafikkmengde (%) \n",
       caption = "Data: Statens vegvesen og fylkeskommunane") +
  ggtitle(
    "Endring i trafikkmengde per vegkategori",
    subtitle = 
      paste0(
        this_year,
        " samanlikna med ",
        this_year - 1
      )
  ) +
  theme(legend.position = "bottom")
```


```{r}
#| label: fig-day_type_plot_monthly
#| fig-cap: "Månadleg trafikkutvikling i Noreg per døgntype."
#| fig-width: 6.5
#| fig-height: 7

index_this_year_prepared %>%
  dplyr::filter(
    period == "month",
    road_category == "Europa-, riks- og fylkesveg",
    area_type == "COUNTRY"
  ) %>%
  ggplot2::ggplot(aes(x = month_object, y = index_p, color = length_range)) +
  ggplot2::geom_line() +
  ggplot2::geom_point() +
  ggplot2::facet_grid(rows = vars(day_type)) +
  theme_light() +
  theme(axis.text.x = element_text(angle = 90),
        panel.grid.minor.x = element_blank()) +
  scale_x_date(breaks = scales::breaks_width("months"),
               labels = scales::label_date("%b")) +
  scale_color_manual(values = c("alle" = "#008ec2",
                                "lette" = "#ed9300",
                                "tunge" = "#444f55"),
                     name = "Kjøretøyklasse") +
  labs(x = NULL, y = "Endring i trafikkmengde (%) \n",
       caption = "Data: Statens vegvesen og fylkeskommunane") +
  ggtitle(
    "Endring i trafikkmengde per døgntype",
    subtitle = 
      paste0(
        this_year,
        " samanlikna med ",
        this_year - 1
      )
    ) +
  theme(legend.position = "bottom")
```

{{< pagebreak >}}

# Trafikkutviklinga i landsdelane
Landsdelane er inndelt etter fylka, jamfør Statistisk sentralbyrå:

* Oslo og Viken: Oslo, Østfold, Akershus, Buskerud
* Innlandet: Innlandet
* Agder og Sør-Østlandet: Vestfold, Telemark, Agder
* Vestlandet: Rogaland, Vestland, Møre og Romsdal
* Trøndelag: Trøndelag
* Nord-Norge: Nordland, Troms, Finnmark


## Trafikkutviklinga hittil i år
Tabell @tbl-so_far_this_year_table_road_category_country_part nedanfor viser trafikkutviklinga i landsdelane til og med `r latest_month_name` `r this_year`.

```{r}
#| label: tbl-so_far_this_year_table_road_category_country_part
#| tbl-cap: !expr table_caption_country_part
#| ft.arraystretch: 0.9

index_this_year_prepared %>%
  dplyr::filter(
    period == "year_to_date",
    month == latest_month_number,
    day_type == "alle",
    road_category == "Europa-, riks- og fylkesveg",
    area_type == "COUNTRY_PART"
  ) %>%
  dplyr::mutate(
    area_name = 
      factor(
        area_name, 
        levels = country_parts$country_part_name
      )
  ) %>% 
  dplyr::arrange(
    road_category, 
    length_range, 
    area_name
  ) %>%
  dplyr::select(
    area_name, 
    length_range, 
    index_p, 
    standard_error, 
    standard_deviation, 
    no_points
  ) %>%
  flextable::flextable() %>%
  colformat_double(j = 3:5, digits = 1) %>%
  colformat_int(j = 6) %>% 
  set_header_labels(
    area_name = "Landsdel", 
    length_range = "Køyretøy-\nklasse",
    index_p = "Endring i\ntrafikk-\nmengde\n(%)",
    standard_error = "Standard-\nfeil\n(%)",
    standard_deviation = "Standard-\navvik\n(%)",
    no_points = "Antal\npunkt"
  ) %>%
  align(j = 3:6, align = "center", part = "all") %>%
  bold(part = "header") %>%
  #font(fontname = "Lucida Sans Unicode", part = "all") %>%
  bg(bg = "#ED9300", part = "header") %>%
  border_remove() %>%
  hline_top(part = "header", border = borderline) %>%
  hline_bottom(part = "all", border = borderline) %>%
  hline(i = c(6, 12), part = "body",
        border = fp_border(color = "#dadada", width = 1)) %>% 
  height_all(height = .2) %>%
  width(j = 1, width = 2) %>%
  fix_border_issues() %>%
  padding(padding.top = .3,
          padding.bottom = .2)
```

{{< pagebreak >}}

## Trafikkutviklinga for kvar månad
Figur @fig-country_part_plot_monthly viser trafikkutviklinga per månad i landsdelane.


```{r}
#| label: fig-country_part_plot_monthly
#| fig-cap: "Månadleg trafikkutvikling i landsdelane."
#| fig-width: 6.5
#| fig-height: 5

index_this_year_prepared %>%
  dplyr::filter(
    period == "month",
    road_category == "Europa-, riks- og fylkesveg",
    day_type == "alle",
    length_range == "alle",
    area_type == "COUNTRY_PART") %>%
  ggplot2::ggplot(aes(x = month_object, y = index_p, color = area_name)) +
  ggplot2::geom_line() +
  ggplot2::geom_point() +
  #ggplot2::facet_grid(rows = vars(day_type)) +
  theme_light() +
  theme(axis.text.x = element_text(angle = 90),
        panel.grid.minor.x = element_blank()) +
  scale_x_date(breaks = scales::breaks_width("months"),
               labels = scales::label_date("%b")) +
  scale_color_manual(
    values = c(
      "Oslo og Viken" = "#008ec2",
      "Innlandet" = "#ed9300",
      "Agder og Sør-Østlandet" = "#444f55",
      "Vestlandet" = "#58b02c",
      "Trøndelag" = "#ffd520",
      "Nord-Norge" = "#ed1c2e"
    ),
    name = "Landsdel") +
  labs(x = NULL, y = "Endring i trafikkmengde (%) \n",
       caption = "Data: Statens vegvesen og fylkeskommunane") +
  ggtitle(
    "Endring i trafikkmengde per landsdel",
    subtitle = 
      paste0(
        this_year,
        " samanlikna med ",
        this_year - 1
      )
  ) +
  theme(legend.position = "bottom")
```

{{< pagebreak >}}

# Trafikkutviklinga i fylka


## Trafikkutviklinga hittil i år
Tabell @tbl-so_far_this_year_table_road_category_county nedanfor viser trafikkutviklinga i fylka til og med `r latest_month_name` `r this_year`.

```{r}
#| label: tbl-so_far_this_year_table_road_category_county
#| tbl-cap: !expr table_caption_county
#| ft.arraystretch: 0.9

index_this_year_prepared %>%
  dplyr::filter(
    period == "year_to_date",
    month == latest_month_number,
    day_type == "alle",
    road_category == "Europa-, riks- og fylkesveg",
    area_type == "COUNTY"
  ) %>%
  dplyr::mutate(
    area_name = factor(area_name, levels = unique(counties$county_name))
  ) %>% 
  dplyr::arrange(road_category, length_range, area_name) %>%
  dplyr::select(
    area_name, 
    length_range, 
    index_p, 
    standard_error, 
    standard_deviation, 
    no_points
  ) %>%
  flextable::flextable() %>%
  colformat_double(j = 3:5, digits = 1) %>%
  colformat_int(j = 6) %>% 
  set_header_labels(
    area_name = "Fylke", 
    length_range = "Køyretøy-\nklasse",
    index_p = "Endring i\ntrafikk-\nmengde\n(%)",
    standard_error = "Standard-\nfeil\n(%)",
    standard_deviation = "Standard-\navvik\n(%)",
    no_points = "Antal\npunkt"
  ) %>%
  align(j = 3:6, align = "center", part = "all") %>%
  bold(part = "header") %>%
  #font(fontname = "Lucida Sans Unicode", part = "all") %>%
  bg(bg = "#ED9300", part = "header") %>%
  border_remove() %>%
  hline_top(part = "header", border = borderline) %>%
  hline_bottom(part = "all", border = borderline) %>%
  hline(i = c(15, 30), part = "body",
        border = fp_border(color = "#dadada", width = 1)) %>% 
  width(j = 1, width = 1.7) %>%
  fix_border_issues() %>%
  padding(
    padding.top = .05,
    padding.bottom = .05
  )
```

{{< pagebreak >}}


## Trafikkutviklinga for kvar månad
Tabell @tbl-county_monthly_table viser trafikkutviklinga kvar månad i fylka.

```{r}
#| label: tbl-county_monthly_table
#| tbl-cap: !expr table_caption_county_monthly
#| ft.arraystretch: 0.9

number_of_columns_2 <- ncol(index_this_year_prepared_wide)

index_this_year_prepared_wide %>%
  flextable::flextable() %>%
  colformat_double(j = 2:number_of_columns_2, digits = 1) %>%
  set_header_labels(area_name = "Fylke") %>%
  align(j = 2:number_of_columns_2, align = "right", part = "all") %>%
  bold(part = "header") %>%
  fontsize(size = 8, part = "all") %>%
  #font(fontname = "Lucida Sans Unicode", part = "all") %>%
  bg(bg = "#ED9300", part = "header") %>%
  border_remove() %>%
  hline_top(part = "header", border = borderline) %>%
  hline_bottom(part = "all", border = borderline) %>%
  height_all(height = .2) %>%
  width(j = 1, width = 1.5) %>%
  width(j = 2:number_of_columns_2, width = 0.4) %>%
  fix_border_issues() %>%
  padding(
    padding.top = .3,
    padding.bottom = .3
  )
```

{{< pagebreak >}}


# Historisk trafikkutvikling i Noreg
Vegtrafikkindeksen er berekna kvart år sidan 1995, og tabellane nedan viser kumulativ trafikkutvikling for heile perioden. Tala er her berekna ved å setje basisåret til 100, og den prosentvise utviklinga vil ein då finne ved å trekkje frå 100.


```{r historic}
historic <- 
  read.csv2("road_traffic_index_historic.csv") %>% 
  tibble::as_tibble()

# all
historic_all <- 
  historic %>% 
  dplyr::filter(
    length_range == "alle",
    road_category == "ERF"
  ) %>% 
  dplyr::mutate(
    index_i = 1 + (index_p / 100),
    cum_index_i = round(cumprod(index_i) * 100, digits = 1)
  ) %>% 
  dplyr::select(year, index_i)

historic_all_combinations <- 
  calculate_all_index_chain_combinations(historic_all)

# road category
historic_f <- 
  historic %>% 
  dplyr::filter(
    length_range == "alle",
    road_category == "F"
  ) %>% 
  dplyr::mutate(
    index_i = 1 + (index_p / 100),
    cum_index_i = round(cumprod(index_i) * 100, digits = 1)
  ) %>% 
  dplyr::select(year, index_i)

historic_f_all_combinations <-
  calculate_all_index_chain_combinations(historic_f)

historic_er <- 
  historic %>% 
  dplyr::filter(
    length_range == "alle",
    road_category == "ER"
  ) %>% 
  dplyr::mutate(
    index_i = 1 + (index_p / 100),
    cum_index_i = round(cumprod(index_i) * 100, digits = 1)
  ) %>% 
  dplyr::select(year, index_i)

historic_er_all_combinations <-
  calculate_all_index_chain_combinations(historic_er)

# light and heavy
historic_l <- 
  historic %>% 
  dplyr::filter(
    length_range == "lette",
    road_category == "ERF"
  ) %>% 
  dplyr::mutate(
    index_i = 1 + (index_p / 100),
    cum_index_i = round(cumprod(index_i) * 100, digits = 1)
  ) %>% 
  dplyr::select(year, index_i)

historic_l_combinations <- 
  calculate_all_index_chain_combinations(historic_l)

historic_h <- 
  historic %>% 
  dplyr::filter(
    length_range == "tunge",
    road_category == "ERF"
  ) %>% 
  dplyr::mutate(
    index_i = 1 + (index_p / 100),
    cum_index_i = round(cumprod(index_i) * 100, digits = 1)
  ) %>% 
  dplyr::select(year, index_i)

historic_h_combinations <- 
  calculate_all_index_chain_combinations(historic_h)
```

```{r}
#| label: tbl-historic_all_table_1
#| tbl-cap: "Kumulativ trafikkutvikling i Noreg frå 1995 til 2023."
#| ft.arraystretch: 0.9

historic_all_combinations %>% 
  dplyr::select(1:11) %>% 
  flextable::flextable() %>%
  colformat_double(j = 2:11, digits = 1) %>%
  set_header_labels(year = "År") %>%
  align(j = 2:11, align = "right", part = "all") %>%
  bold(part = "header") %>%
  #font(fontname = "Lucida Sans Unicode", part = "all") %>%
  bg(bg = "#ED9300", part = "header") %>%
  border_remove() %>%
  hline_top(part = "header", border = borderline) %>%
  hline_bottom(part = "all", border = borderline) %>%
  width(width = 0.5) |> 
  fix_border_issues() %>%
  padding(
    padding.top = .05,
    padding.bottom = .05
  )
```

{{< pagebreak >}}

```{r}
#| label: historic_all_table_2
#| tbl-cap: "Kumulativ trafikkutvikling i Noreg frå 2005 til 2023."
#| ft.arraystretch: 0.9

historic_all_combinations %>% 
  dplyr::slice(-(1:10)) %>% 
  dplyr::select(1, 12:21) %>% 
  flextable::flextable() %>%
  colformat_double(j = 2:11, digits = 1) %>%
  set_header_labels(year = "År") %>%
  align(j = 2:11, align = "right", part = "all") %>%
  bold(part = "header") %>%
  #font(fontname = "Lucida Sans Unicode", part = "all") %>%
  bg(bg = "#ED9300", part = "header") %>%
  border_remove() %>%
  hline_top(part = "header", border = borderline) %>%
  hline_bottom(part = "all", border = borderline) %>%
  width(width = 0.5) |> 
  fix_border_issues() %>%
  padding(
    padding.top = .05,
    padding.bottom = .05
  )
```


```{r}
#| label: historic_all_table_3
#| tbl-cap: "Kumulativ trafikkutvikling i Noreg frå 2015 til 2023."
#| ft.arraystretch: 0.9

historic_all_combinations %>% 
  dplyr::slice(-(1:20)) %>% 
  dplyr::select(1, 22:29) %>% 
  flextable::flextable() %>%
  colformat_double(j = 2:6, digits = 1) %>%
  set_header_labels(year = "År") %>%
  align(j = 2:6, align = "right", part = "all") %>%
  bold(part = "header") %>%
  #fontsize(size = 9, part = "all") %>%
  #font(fontname = "Lucida Sans Unicode", part = "all") %>%
  bg(bg = "#ED9300", part = "header") %>%
  border_remove() %>%
  hline_top(part = "header", border = borderline) %>%
  hline_bottom(part = "all", border = borderline) %>%
  width(width = 0.5) |> 
  fix_border_issues() %>%
  padding(
    padding.top = .05,
    padding.bottom = .05
  )
```

{{< pagebreak >}}

```{r}
#| label: historic_f_table
#| tbl-cap: "Kumulativ trafikkutvikling på fylkesvegar i Noreg frå 2015 til 2023."
#| ft.arraystretch: 0.9

historic_f_all_combinations %>% 
  dplyr::select(1:11) %>% 
  flextable::flextable() %>%
  colformat_double(j = 2:6, digits = 1) %>%
  set_header_labels(year = "År") %>%
  align(j = 2:6, align = "right", part = "all") %>%
  bold(part = "header") %>%
  #fontsize(size = 9, part = "all") %>%
  #font(fontname = "Lucida Sans Unicode", part = "all") %>%
  bg(bg = "#ED9300", part = "header") %>%
  border_remove() %>%
  hline_top(part = "header", border = borderline) %>%
  hline_bottom(part = "all", border = borderline) %>%
  width(width = 0.5) |> 
  fix_border_issues() %>%
  padding(
    padding.top = .05,
    padding.bottom = .05
  )
```


```{r}
#| label: historic_f_table_2
#| tbl-cap: "Kumulativ trafikkutvikling på fylkesvegar i Noreg frå 2015 til 2023."
#| ft.arraystretch: 0.9

historic_f_all_combinations %>% 
  dplyr::slice(-(1:10)) %>% 
  dplyr::select(1, 12:14) %>% 
  flextable::flextable() %>%
  colformat_double(j = 2:flextable::ncol_keys(.), digits = 1) %>%
  set_header_labels(year = "År") %>%
  align(j = 2:flextable::ncol_keys(.), align = "right", part = "all") %>%
  bold(part = "header") %>%
  #fontsize(size = 9, part = "all") %>%
  #font(fontname = "Lucida Sans Unicode", part = "all") %>%
  bg(bg = "#ED9300", part = "header") %>%
  border_remove() %>%
  hline_top(part = "header", border = borderline) %>%
  hline_bottom(part = "all", border = borderline) %>%
  width(width = 0.5) |> 
  fix_border_issues() %>%
  padding(
    padding.top = .05,
    padding.bottom = .05
  )
```


```{r}
#| label: historic_er_table
#| tbl-cap: "Kumulativ trafikkutvikling på Europa- og riksvegar i Noreg frå 2015 til 2023."
#| ft.arraystretch: 0.9

historic_er_all_combinations %>% 
  dplyr::select(1:11) %>% 
  flextable::flextable() %>%
  colformat_double(j = 2:6, digits = 1) %>%
  set_header_labels(year = "År") %>%
  align(j = 2:6, align = "right", part = "all") %>%
  bold(part = "header") %>%
  #fontsize(size = 9, part = "all") %>%
  #font(fontname = "Lucida Sans Unicode", part = "all") %>%
  bg(bg = "#ED9300", part = "header") %>%
  border_remove() %>%
  hline_top(part = "header", border = borderline) %>%
  hline_bottom(part = "all", border = borderline) %>%
  width(width = 0.5) |> 
  fix_border_issues() %>%
  padding(
    padding.top = .05,
    padding.bottom = .05
  )
```


```{r}
#| label: historic_er_table_2
#| tbl-cap: "Kumulativ trafikkutvikling på Europa- og riksvegar i Noreg frå 2015 til 2023."
#| ft.arraystretch: 0.9

historic_er_all_combinations %>% 
  dplyr::slice(-(1:10)) %>% 
  dplyr::select(1, 12:14) %>% 
  flextable::flextable() %>%
  colformat_double(j = 2:flextable::ncol_keys(.), digits = 1) %>%
  set_header_labels(year = "År") %>%
  align(j = 2:flextable::ncol_keys(.), align = "right", part = "all") %>%
  bold(part = "header") %>%
  #fontsize(size = 9, part = "all") %>%
  #font(fontname = "Lucida Sans Unicode", part = "all") %>%
  bg(bg = "#ED9300", part = "header") %>%
  border_remove() %>%
  hline_top(part = "header", border = borderline) %>%
  hline_bottom(part = "all", border = borderline) %>%
  width(width = 0.5) |> 
  fix_border_issues() %>%
  padding(
    padding.top = .05,
    padding.bottom = .05
  )
```


```{r}
#| label: historic_l_table_1
#| tbl-cap: "Kumulativ trafikkutvikling for lette køyretøy i Noreg frå 1998 til 2023."
#| ft.arraystretch: 0.9

historic_l_combinations %>% 
  dplyr::select(1:11) %>% 
  flextable::flextable() %>%
  colformat_double(j = 2:6, digits = 1) %>%
  set_header_labels(year = "År") %>%
  align(j = 2:6, align = "right", part = "all") %>%
  bold(part = "header") %>%
  #font(fontname = "Lucida Sans Unicode", part = "all") %>%
  bg(bg = "#ED9300", part = "header") %>%
  border_remove() %>%
  hline_top(part = "header", border = borderline) %>%
  hline_bottom(part = "all", border = borderline) %>%
  width(width = 0.5) |> 
  fix_border_issues() %>%
  padding(
    padding.top = .05,
    padding.bottom = .05
  )
```

{{< pagebreak >}}

```{r}
#| label: historic_l_table_2
#| tbl-cap: "Kumulativ trafikkutvikling for lette køyretøy i Noreg frå 2008 til 2023."
#| ft.arraystretch: 0.9

historic_l_combinations %>% 
  dplyr::slice(-(1:10)) %>% 
  dplyr::select(1, 12:21) %>% 
  flextable::flextable() %>%
  colformat_double(j = 2:11, digits = 1) %>%
  set_header_labels(year = "År") %>%
  align(j = 2:11, align = "right", part = "all") %>%
  bold(part = "header") %>%
  #fontsize(size = 9, part = "all") %>%
  #font(fontname = "Lucida Sans Unicode", part = "all") %>%
  bg(bg = "#ED9300", part = "header") %>%
  border_remove() %>%
  hline_top(part = "header", border = borderline) %>%
  hline_bottom(part = "all", border = borderline) %>%
  width(width = 0.5) |> 
  fix_border_issues() %>%
  padding(
    padding.top = .05,
    padding.bottom = .05
  )
```


```{r}
#| label: historic_l_table_3
#| tbl-cap: "Kumulativ trafikkutvikling for lette køyretøy i Noreg frå 2018 til 2023."
#| ft.arraystretch: 0.9

historic_l_combinations %>% 
  dplyr::slice(-(1:20)) %>% 
  dplyr::select(1, 22:26) %>% 
  flextable::flextable() %>%
  colformat_double(j = 2:6, digits = 1) %>%
  set_header_labels(year = "År") %>%
  align(j = 2:6, align = "right", part = "all") %>%
  bold(part = "header") %>%
  #font(fontname = "Lucida Sans Unicode", part = "all") %>%
  bg(bg = "#ED9300", part = "header") %>%
  border_remove() %>%
  hline_top(part = "header", border = borderline) %>%
  hline_bottom(part = "all", border = borderline) %>%
  width(width = 0.5) |> 
  fix_border_issues() %>%
  padding(
    padding.top = .05,
    padding.bottom = .05
  )
```

{{< pagebreak >}}

```{r}
#| label: historic_h_table_1
#| tbl-cap: "Kumulativ trafikkutvikling for tunge køyretøy i Noreg frå 1998 til 2023."
#| ft.arraystretch: 0.9

historic_h_combinations %>% 
  dplyr::select(1:11) %>% 
  flextable::flextable() %>%
  colformat_double(j = 2:6, digits = 1) %>%
  set_header_labels(year = "År") %>%
  align(j = 2:6, align = "right", part = "all") %>%
  bold(part = "header") %>%
  #fontsize(size = 9, part = "all") %>%
  #font(fontname = "Lucida Sans Unicode", part = "all") %>%
  bg(bg = "#ED9300", part = "header") %>%
  border_remove() %>%
  hline_top(part = "header", border = borderline) %>%
  hline_bottom(part = "all", border = borderline) %>%
  width(width = 0.5) |> 
  fix_border_issues() %>%
  padding(
    padding.top = .05,
    padding.bottom = .05
  )
```

{{< pagebreak >}}

```{r}
#| label: historic_h_table_2
#| tbl-cap: "Kumulativ trafikkutvikling for tunge køyretøy i Noreg frå 2008 til 2023."
#| ft.arraystretch: 0.9

historic_h_combinations %>% 
  dplyr::slice(-(1:10)) %>% 
  dplyr::select(1, 12:21) %>% 
  flextable::flextable() %>%
  colformat_double(j = 2:11, digits = 1) %>%
  set_header_labels(year = "År") %>%
  align(j = 2:11, align = "right", part = "all") %>%
  bold(part = "header") %>%
  #fontsize(size = 9, part = "all") %>%
  #font(fontname = "Lucida Sans Unicode", part = "all") %>%
  bg(bg = "#ED9300", part = "header") %>%
  border_remove() %>%
  hline_top(part = "header", border = borderline) %>%
  hline_bottom(part = "all", border = borderline) %>%
  width(width = 0.5) |> 
  fix_border_issues() %>%
  padding(
    padding.top = .05,
    padding.bottom = .05
  )
```


```{r}
#| label: historic_h_table_3
#| tbl-cap: "Kumulativ trafikkutvikling for tunge køyretøy i Noreg frå 2018 til 2023."
#| ft.arraystretch: 0.9

historic_h_combinations %>% 
  dplyr::slice(-(1:20)) %>% 
  dplyr::select(1, 22:26) %>% 
  flextable::flextable() %>%
  colformat_double(j = 2:6, digits = 1) %>%
  set_header_labels(year = "År") %>%
  align(j = 2:6, align = "right", part = "all") %>%
  bold(part = "header") %>%
  #fontsize(size = 9, part = "all") %>%
  #font(fontname = "Lucida Sans Unicode", part = "all") %>%
  bg(bg = "#ED9300", part = "header") %>%
  border_remove() %>%
  hline_top(part = "header", border = borderline) %>%
  hline_bottom(part = "all", border = borderline) %>%
  width(width = 0.5) |> 
  fix_border_issues() %>%
  padding(
    padding.top = .05,
    padding.bottom = .05
  )
```





