---
#title: Trafikkutvikling
output: 
  # html_document:
  #   toc: true
  #   fig_caption: true
  word_document:
    reference_docx: svv_notatmal3.docx
    toc: true
    toc_depth: 2
    fig_caption: true
    fig_width: 7
---

```{r setup, include = FALSE, echo = FALSE}
source("rmd_setup.R")
source("get_from_trafficdata_api.R")
source("get_from_nvdb_api.R")

split_road_system_reference <- function(df) {

  df_with_split_reference <- df %>%
    tidyr::separate(road_reference, c("road_system", "intersection_part"),
                    sep = "[[:blank:]][[:alpha:]]{1}D",
                    remove = FALSE, fill = "right") %>%
    dplyr::mutate(road_category = stringr::str_sub(road_system, 1, 1)) %>%
    dplyr::mutate(road_category = factor(road_category,
                                         levels = c("E", "R", "F", "K", "P"))) %>%
    tidyr::separate(road_system, c("road", "section_meter"),
                    sep = " S") %>%
    dplyr::mutate(road_number = as.numeric(stringr::str_sub(road, 3, -1))) %>%
    dplyr::mutate(road_category_and_number = paste0(road_category, "v", road_number)) %>%
    tidyr::separate(section_meter, c("section_number", "subsection_meter"),
                    sep = "D", convert = TRUE) %>%
    tidyr::separate(subsection_meter, c("subsection_number", "meter"),
                    sep = " m", convert = TRUE) %>%
    tidyr::separate(intersection_part, c("intersection_part_number", "intersection_meter"),
                    sep = " m", convert = TRUE)  %>%
    dplyr::arrange(road_category, road_number,
                   section_number, subsection_number, meter,
                   intersection_part_number, intersection_meter)
}

index_converter <- function(index) {
  ifelse(
    is.na(index),
    1,
    index/100 + 1)
}

# Disposition of output
# OK Text on road corridor 
# LATER Table with road lengths
# OK Points: table with AADT
# OK Points: map
# LATER Map with road
# OK Corridor index: table per year (this year to date) 
# LATER Corridor index: table with combined index from first year
# LATER Corridor index: per month
# LATER Point index: map for combined index
# LATER Point index: table for combined index
# OK Point index: table per year
#  Point index: table per year
```

```{r get_data, include = FALSE}
index_2017 <- get_published_index(3953, 2017, 12)
index_2018 <- get_published_index(3953, 2018, 12)
index_2019 <- get_published_index(3953, 2019, 12)
index_2020 <- get_published_index(3953, 2020, 6)

index_all_years <- dplyr::bind_rows(index_2017,
                                    index_2018,
                                    index_2019,
                                    index_2020)

pointindex_2017 <- get_published_pointindex(3953, 2017, 12)
pointindex_2018 <- get_published_pointindex(3953, 2018, 12)
pointindex_2019 <- get_published_pointindex(3953, 2019, 12)
pointindex_2020 <- get_published_pointindex(3953, 2020, 6)



# Points ####
corridor_points <- pointindex_2017[[1]]

# Point metadata from Traffic Data API
points <- get_points() %>%
  dplyr::distinct(trp_id, .keep_all = T) %>%
  dplyr::select(trp_id, name, road_reference, county_name,
                municipality_name, lat, lon, road_link_position) %>% 
  dplyr::filter(trp_id %in% corridor_points) %>% 
  split_road_system_reference() %>% 
  dplyr::select(trp_id, name, road_reference, road_category, road_number,
                road_category_and_number,
                section_number, subsection_number, meter,
                intersection_part_number, intersection_meter,
                county_name, municipality_name, lat, lon, road_link_position)

# Point AADT
adt <- get_aadt_by_length_for_trp_list(points$trp_id)

adt_filtered <- adt %>%
  dplyr::select(-sd_length_range, 
                -aadt_ci_lowerbound_length_range,
                -aadt_ci_upperbound_length_range
                ) %>% 
  dplyr::filter(length_range %in% c("[..,5.6)", "[5.6,..)")) %>%
  dplyr::mutate(length_range = if_else(length_range == "[..,5.6)",
                                         "short", "long")) %>%
  tidyr::pivot_wider(names_from = length_range, names_prefix = "aadt_",
                     values_from = aadt_length_range) %>%
  dplyr::mutate(length_quality = aadt_valid_length / aadt_total * 100) %>%
  #dplyr::filter(length_quality > 90) %>%
  dplyr::filter(coverage > 50) %>%
  dplyr::group_by(trp_id) %>%
  dplyr::filter(year == max(year)) %>%
  dplyr::select(trp_id, year, aadt_total, coverage, aadt_short, aadt_long, length_quality) %>%
  dplyr::rename(adt = aadt_total) %>% 
  dplyr::mutate(aadt_short = if_else(length_quality > 99, aadt_short, NA_real_),
                aadt_long = if_else(length_quality > 99, aadt_long, NA_real_)) %>% 
  dplyr::select(-length_quality)

points_adt <- left_join(points, adt_filtered)

# Must supply missing AADTs from NVDB based on road reference
missing_aadt <- points_adt %>%
  dplyr::filter(adt == 0 | is.na(adt)) %>%
  dplyr::mutate(
    adt = mapply(getAadtByRoadlinkposition, road_link_position)) %>%
  dplyr::mutate(year = 2019)

with_aadt <- points_adt %>%
  dplyr::filter(adt > 0)

points_adt_all <- bind_rows(with_aadt, missing_aadt) %>%
  dplyr::arrange(road_category, road_number,
                 section_number, subsection_number, meter,
                 intersection_part_number, intersection_meter)

# Point index
pointindices_year_to_date <- bind_rows(pointindex_2017[[2]],
                          pointindex_2018[[2]],
                          pointindex_2019[[2]],
                          pointindex_2020[[2]]) %>% 
  dplyr::filter(period == "year_to_date") %>% 
  dplyr::select(-area_name) %>% 
  dplyr::mutate(index_short = if_else(length_coverage == 0, NA_real_, index_short),
                index_long = if_else(length_coverage == 0, NA_real_, index_long))

points_indices_year_to_date <- left_join(points, pointindices_year_to_date) %>% 
  dplyr::select(name, road_category_and_number, year, month, is_excluded, total_index, coverage,
                length_excluded, length_coverage, index_short, index_long, period)

# TODO: Recreate essentials in CSV export: all points, all months and years, pivoted with short/long, coverage for both total and short/long. Makes it easy to see what needs to be excluded!

points_indices_year_to_date_total <- points_indices_year_to_date %>% 
  dplyr::select(name, road_category_and_number, year, total_index) %>% 
  tidyr::pivot_wider(names_from = year, names_prefix = "index_",
                     values_from = total_index) 

refyear <- points_indices_year_to_date_total %>%
  select(starts_with("index")) %>%
  mutate_all(list(index_converter)) %>%
  transmute(index = purrr::pmap_dbl(., prod)) %>%
  # Lazily changing from 1 to NA (risky?)
  mutate(index = round(ifelse(index == 1, NA,  100 * (index - 1)),
                       digits = 1))

points_indices_year_to_date_total_refyear <- bind_cols(points_indices_year_to_date_total,
                                                       refyear)
```

# Vegnett
Transportkorridoren mellom Fauske, via Narvik, til Harstad og Sortland består av:

- E6 mellom Fauske og Bjerkvik, 
- E10 mellom Bjerkvik og Gullesfjordbotn,
- Rv83 mellom Tjeldsundbrua og Harstad,
- Rv85 mellom Gullesfjordbotn og Sortland

# Trafikkregistreringspunktene
Trafikkregistreringspunktene i transportkorridoren er listet opp i følgende tabell.

```{r point_table}
points_adt_all %>%
  select(name, road_reference, adt, aadt_short, aadt_long, year) %>%
  flextable() %>%
  colformat_num(j = 3:5,
                big.mark = " ", digits = 0, na_str = "") %>%
  set_header_labels(name = "Navn",
                    road_reference = "Vegreferanse",
                    adt = "ÅDT \n total",
                    aadt_short = "ÅDT \n lette",
                    aadt_long = "ÅDT \n tunge",
                    year = "År") %>%
  align(i = 1, j = 3:5, align = "right", part = "header") %>%
  bold(part = "header") %>%
  fontsize(size = 9, part = "all") %>%
  font(fontname = "Lucida Sans Unicode", part = "all") %>%
  bg(bg = "#ED9300", part = "header") %>%
  border_remove() %>%
  hline_top(part = "header", border = borderline) %>%
  hline_bottom(part = "all", border = borderline) %>%
  autofit() %>%
  height_all(height = .2) %>%
  padding(padding.top = .3,
          padding.bottom = .3) %>%
  set_caption("Trafikkregistreringspunkt og årsdøgntrafikk (ÅDT). Skillet mellom lette og tunge kjøretøy er basert på målt lengde kortere eller lengre enn 5,6 m. Der ÅDT for lette og tunge er utelatt fra tabellen, er datagrunnlaget for dårlig til at tall kan presenteres. Summen av lette og tunge kan avvike noe fra totalen på grunn av avrunding.")
```

Kartet nedenfor viser plasseringen av trafikkregistreringspunktene.

```{r map_trp}
create_point_adt_map(points_adt_all)
```

# Endring i trafikkmengde
Endring i trafikkmengde er beregnet for hele kalenderår. Tabellen nedenfor viser trafikkutviklingen for hvert år, sammenlignet med året før.


```{r city_table}
corridor_index_all_years <- index_all_years %>% 
  dplyr::select(year, length_range, index = index_p, period) %>% 
  dplyr::filter(period == "year_to_date") %>% 
  dplyr::select(-period) %>% 
  dplyr::mutate(length_range = case_when(length_range == "[..,..)" ~ "total",
                                         length_range == "[..,5.6)" ~ "short",
                                         length_range == "[5.6,..)" ~ "long")) %>% 
  tidyr::pivot_wider(names_from = length_range, names_prefix = "index_",
                     values_from = index)

corridor_index_all_years$index_short[corridor_index_all_years$year == 2017] <- NA_real_
corridor_index_all_years$index_long[corridor_index_all_years$year == 2017] <- NA_real_

create_corridor_index_table(corridor_index_all_years)


# TODO: CI shown with +-
```

```{r point_index_table}
index_column_names <- points_indices_year_to_date_total_refyear %>% 
  select(starts_with("index")) %>% 
  names()

points_indices_year_to_date_total_refyear %>%
  select(name, road_category_and_number, starts_with("index")) %>%
  flextable() %>%
  colformat_num(j = index_column_names,
                digits = 1) %>%
  set_header_labels(name = "Navn",
                    road_category_and_number = "Veg",
                    index_2017 = "Endring i trafikkmengde (%)") %>%
  add_header_row(values = c("", "",
                            "2016", "2017", "2018",
                            "2019", "2016"), top = F) %>%
  add_header_row(values = c("", "",
                            "-2017", "-2018", "-2019",
                            "-2020", "-2020"), top = F) %>%
  merge_at(i = 1, j = 3:7, part = "header") %>%
  align(i = 1, j = 3, align = "center", part = "header") %>%
  align(i = 2, j = 3:7, align = "right", part = "header") %>%
  align(i = 3, j = 3:7, align = "right", part = "header") %>%
  bold(part = "header") %>%
  fontsize(size = 9, part = "all") %>%
  font(fontname = "Lucida Sans Unicode", part = "all") %>%
  bg(bg = "#ED9300", part = "header") %>%
  border_remove() %>%
  hline_top(part = "header", border = borderline) %>%
  hline_bottom(part = "all", border = borderline) %>%
  autofit() %>%
  height_all(height = .2) %>%
  padding(padding.top = .3,
          padding.bottom = .3) %>%
  width(j = 5, width = 1) %>%
  set_caption("Estimert endring i trafikkmengde (alle kjøretøy) ved trafikkregistreringspunktene.")
```


```{r point_index_table_length}
points_indices_year_to_date %>%
  select(name, road_category_and_number, year, total_index, coverage, length_coverage,
         index_short, index_long) %>%
  flextable() %>%
  colformat_num(j = c(4, 7:8), digits = 1, na_str = "") %>%
  colformat_num(j = c(5:6), digits = 0, na_str = "") %>%
  set_header_labels(name = "Navn",
                    road_category_and_number = "Veg",
                    year = "År",
                    total_index = "Indeks \n alle",
                    coverage = "Dekningsgrad",
                    length_coverage = "Lengde- \n kvalitetsgrad",
                    index_short = "Indeks \n lette",
                    index_long = "Indeks \n tunge"
                    ) %>%
  align(i = 1, j = 4:8, align = "right", part = "header") %>%
  bold(part = "header") %>%
  fontsize(size = 9, part = "all") %>%
  font(fontname = "Lucida Sans Unicode", part = "all") %>%
  bg(bg = "#ED9300", part = "header") %>%
  border_remove() %>%
  hline_top(part = "header", border = borderline) %>%
  hline_bottom(part = "all", border = borderline) %>%
  autofit() %>%
  height_all(height = .2) %>%
  padding(padding.top = .3,
          padding.bottom = .3) %>%
  set_caption("Trafikkregistreringspunkt og indeks. Der indeks er utelatt fra tabellen, er datagrunnlaget for dårlig til at tall kan presenteres.")
```
