---
title: "Sammenligning av trafikkmengde fra trafikkregistreringspunkt og bomstasjon"
format: 
  html:
    css: svv.css
    number-sections: true
    toc: true
    toc-location: left
    toc-title: "Innhold"
    df-print: paged
    self-contained: true
crossref:
  fig-title: Figur
  tbl-title: Tabell
  title-delim: .
  fig-prefix: figur
  tbl-prefix: tabell
editor: source
knitr: 
  opts_chunk: 
    echo: false
---

```{r}
#| label: read
#| include: false
#| echo: false

source("H:/Programmering/R/byindeks/rmd_setup.R")
source("trp_toll_comparison_functions.R")

moholt_rds <-
  readr::read_rds(
    "toll_comparison_data/moholt.rds"
  )

moholt_total_compare_string <-
  moholt_rds[[2]] |> 
  create_compare_string()

storlersbakken_rds <-
  readr::read_rds(
    "toll_comparison_data/storlersbakken.rds"
  )

storlersbakken_total_compare_string <-
  storlersbakken_rds[[2]] |> 
  create_compare_string()

rotvoll_rds <-
  readr::read_rds(
    "toll_comparison_data/rotvoll.rds"
  )

rotvoll_total_compare_string <-
  rotvoll_rds[[2]] |> 
  create_compare_string()

langmoas_rds <-
  readr::read_rds(
    "toll_comparison_data/langmoas.rds"
  )

langmoas_total_compare_string <-
  langmoas_rds[[2]] |> 
  create_compare_string()

jernbaneveien_rds <-
  readr::read_rds(
    "toll_comparison_data/jernbaneveien.rds"
  )

jernbaneveien_total_compare_string <-
  jernbaneveien_rds[[2]] |> 
  create_compare_string()

skjeringa_rds <-
  readr::read_rds(
    "toll_comparison_data/skjeringa.rds"
  )

skjeringa_total_compare_string <-
  skjeringa_rds[[2]] |> 
  create_compare_string()

svartdalstunnelen_rds <-
  readr::read_rds(
    "toll_comparison_data/svartdalstunnelen.rds"
  )

svartdalstunnelen_total_compare_string <-
  svartdalstunnelen_rds[[2]] |> 
  create_compare_string()

holmene_rds <-
  readr::read_rds(
    "toll_comparison_data/holmene.rds"
  )

holmene_total_compare_string <-
  holmene_rds[[2]] |> 
  create_compare_string()

# TODO:
# lenght vs. toll class
# norsikt l2 vs. toll class
# MC
```


# Bakgrunn
Noen trafikklenker har både trafikkregistreringspunkt og bomstasjon. Tilgang til data fra begge kilder gjør det mulig å sammenligne trafikkmengde på disse trafikklenkene.

Data fra trafikkregistreringspunkt er hentet fra Statens vegvesens trafikkdatasystem, og data fra bomstasjonene er hentet fra AutoPASS APAR.

Periode for sammenligningene her er ukene 44-47 2022.

Denne første versjonen av notatet tar for seg totaltrafikken. Senere versjoner kan sammenligne klassifisering av lette og tunge kjøretøy.


# Ev6 Moholt, Trondheim
På Moholt har avkjøringsrampen Ev 6 S76D1 KD3 data fra begge kilder. @fig-moholt viser at trafikkmengden som er veldig lik. I gjennomsnitt registrerte AutoPASS `r moholt_total_compare_string` trafikkregistreringspunktet.

```{r}
#| label: fig-moholt
#| fig-cap: "Trafikkmengde sammenlignet per dag."

visualize_comparison_total_traffic(moholt_rds[[1]])
```

# Ev6 Storlersbakken, Trondheim
På Ev6 sør for Trondheim har strekningen i Storlersbakken data fra begge kilder. @fig-storlersbakken viser at trafikkmengden er noe ulik. I gjennomsnitt registrerte AutoPASS `r storlersbakken_total_compare_string` trafikkregistreringspunktet. Onsdag 16. november er trafikkmengden fra AutoPASS betydelig lavere enn tilsvarende dager. Begge felt i retning Trondheim mangler registreringer helt mellom kl. 14 og kl. 18.

```{r}
#| label: fig-storlersbakken
#| fig-cap: "Trafikkmengde sammenlignet per dag."

visualize_comparison_total_traffic(storlersbakken_rds[[1]])
```





# Rv706 Rotvoll, Trondheim
På Rv706 i Trondheim har strekningen ved Rotvoll data fra begge kilder. @fig-rotvoll viser at trafikkmengden er noe ulik. I gjennomsnitt registrerte AutoPASS `r rotvoll_total_compare_string` trafikkregistreringspunktet.

En kjent feilkilde i trafikkregistreringspunktet er at feltskifte akkurat over sensorene fører til noen duplikate registreringer, og dermed er trafikkmengden herfra noe større enn reellt.

```{r}
#| label: fig-rotvoll
#| fig-cap: "Trafikkmengde sammenlignet per dag."

visualize_comparison_total_traffic(rotvoll_rds[[1]])
```


# Ev6 Langmoås, Vefsn
På Ev6 i Vefsn har strekningen ved Langmoåsen data fra begge kilder. @fig-langmoas viser at trafikkmengden er noe ulik. I gjennomsnitt registrerte AutoPASS `r langmoas_total_compare_string` trafikkregistreringspunktet. 

```{r}
#| label: fig-langmoas
#| fig-cap: "Trafikkmengde sammenlignet per dag."

visualize_comparison_total_traffic(langmoas_rds[[1]])
```


# Rv80 Jernbaneveien, Bodø
På Rv80 i Bodø har strekningen ved Jernbaneveien data fra begge kilder. @fig-jernbane viser at trafikkmengden er noe ulik. I gjennomsnitt registrerte AutoPASS `r jernbaneveien_total_compare_string` trafikkregistreringspunktet. 

```{r}
#| label: fig-jernbane
#| fig-cap: "Trafikkmengde sammenlignet per dag."

visualize_comparison_total_traffic(jernbaneveien_rds[[1]])
```


# Rv80 Skjæringa, Bodø
På Rv80 i Bodø har strekningen ved Skjæringa data fra begge kilder. @fig-skjeringa viser at trafikkmengden er noe ulik. I gjennomsnitt registrerte AutoPASS `r skjeringa_total_compare_string` trafikkregistreringspunktet. 

```{r}
#| label: fig-skjeringa
#| fig-cap: "Trafikkmengde sammenlignet per dag."

visualize_comparison_total_traffic(skjeringa_rds[[1]])
```


# Ev6 Svartdalstunnelen, Oslo
På Ev6 i Oslo har strekningen ved Svartdalstunnelen data fra begge kilder. @fig-svartdal viser at trafikkmengden er noe ulik. I gjennomsnitt registrerte AutoPASS `r svartdalstunnelen_total_compare_string` trafikkregistreringspunktet. 

```{r}
#| label: fig-svartdal
#| fig-cap: "Trafikkmengde sammenlignet per dag."

visualize_comparison_total_traffic(svartdalstunnelen_rds[[1]])
```


# Ev18 Holmene, Sandefjord
På Ev18 i Sandefjord har strekningen ved Holmene data fra begge kilder. @fig-holmene viser at trafikkmengden er noe ulik. I gjennomsnitt registrerte AutoPASS `r holmene_total_compare_string` trafikkregistreringspunktet. 

```{r}
#| label: fig-holmene
#| fig-cap: "Trafikkmengde sammenlignet per dag."

visualize_comparison_total_traffic(holmene_rds[[1]])
```