---
title: "Oppetid på trafikkregistreringspunkt"
output: html_notebook
---

```{r setup, include = FALSE, echo = FALSE, warning=FALSE, message=FALSE}
# Packages are loaded through sourcing rmd_setup.R
source("rmd_setup.R")

# Traffic Data API calls to get points metadata and aadt
source("get_from_trafficdata_api.R")
source("get_from_trp_api.R")
source("split_road_system_reference.R")
```

Oppetiden er beregnet som gjennomsnittet av dekningsgraden for månedsdøgntrafikk per kontinuerlige trafikkregistreringspunkt. 

Dekningsgrad er definert som andel av den aktuelle perioden som har gode data.

For hvert trafikkregistreringspunkt er første igangsettingsmåned filtrert ut. Dersom sensorene i ett kjørefelt er ute av funksjon, anses hele punktet for å være ute av funksjon. 

Nedetid på grunn av vegarbeid inngår i beregning av dekningsgrad, da det ikke er lett å automatisere filtrering på denne typen årsak til nedetid.

</br>

```{r get_data, include=FALSE}
# To remove points with first commission after our interest period
# Using trp-api to consider visibility and first commission in td 
# (the latter will be available in td-api, the former can be skipped if we just use the visible ones anyway)
points_trp_api <- get_trps_with_commission()

points_first_commission_in_trafikkdata <- 
  points_trp_api %>%
  dplyr::filter(source_system == "TRAFIKKDATA") %>% 
  dplyr::group_by(trp_id) %>%
  dplyr::slice(which.min(commission_from)) %>% 
  dplyr::filter(
    registration_frequency == "CONTINUOUS",
    status %in% c("OPERATIONAL", "NON_OPERATIONAL"),
    is_visible == TRUE,
    commission_from < "2022-01-01"
  ) %>% 
  dplyr::select(
    trp_id, 
    trp_name, 
    traffic_type, 
    road_reference, 
    county_name,
    first_commission_in_trafikkdata = commission_from, 
    operational_status = status, is_visible
  )

# Write result to file
# points_first_commission_in_trafikkdata %>% 
#   dplyr::filter(is_visible == FALSE) %>% 
#   writexl::write_xlsx(path = "spesialuttak/usynlige_punkter.xlsx")

# Point metadata from Traffic Data API
# points <- get_points() %>%
#   dplyr::group_by(trp_id) %>%
#   dplyr::slice(which.min(validFrom)) %>%
#   dplyr::filter(registration_frequency == "CONTINUOUS"#,
#                 #operational_status %in% c("OPERATIONAL", "TEMPORARILY_OUT_OF_SERVICE")
#                 ) %>%
#   dplyr::select(trp_id, county_name) %>% 
#   dplyr::right_join(points_first_commission_in_trafikkdata)

points_er <- 
  points_first_commission_in_trafikkdata %>% 
  split_road_system_reference() %>% 
  dplyr::filter(
    road_category %in% c("E", "R"),
    is_visible == TRUE
  ) %>% 
  dplyr::select(
    trp_id, 
    trp_name, 
    road_category, 
    road_reference, 
    county_name, 
    operational_status,
    first_commission_in_trafikkdata
  ) #%>% 
  # dplyr::mutate(area = dplyr::case_when(
  #   county_name %in% c("Oslo", "Viken", "Innlandet") ~ "Geodata 3",
  #   county_name %in% c("Vestfold og Telemark", "Agder", 
  #                      "Rogaland", "Vestland") ~ "Geodata 2",
  #   county_name %in% c("Møre og Romsdal", "Trøndelag", 
  #                      "Nordland", "Troms og Finnmark") ~ "Geodata 1"
  # ))

# TODO: nye veier, ops
# TODO: remove points out of service because of external factors (but how?)
# TODO: include invisible points, but not the bike-trps awaiting approval?

points_f <- 
  points_first_commission_in_trafikkdata %>% 
  split_road_system_reference() %>% 
  dplyr::filter(
    road_category %in% c("F"),
    is_visible == TRUE
  ) %>% 
  dplyr::select(
    trp_id, 
    trp_name, 
    road_category, 
    road_reference, 
    county_name, 
    operational_status,
    first_commission_in_trafikkdata
  ) %>% 
  dplyr::mutate(area = county_name)

points <- 
  dplyr::bind_rows(
    points_er, 
    points_f
  )
```

```{r get_mdt}
# Splitting query in two, since it is big (necessary?)
mdts_er <- 
  get_mdt_for_trp_list(points_er$trp_id, 2021) %>% 
  dplyr::select(trp_id, year, month, coverage) 

mdts_f <- 
  get_mdt_for_trp_list(points_f$trp_id, 2021) %>% 
  dplyr::select(trp_id, year, month, coverage) 

mdts <- 
  dplyr::bind_rows(
    mdts_er, 
    mdts_f
  )

# Må få med de som ikke har noen mdt i det hele tatt (skal telle negativt på oppetid)
points_without_any_mdt <- 
  points %>% 
  dplyr::filter(!(trp_id %in% mdts$trp_id)) %>% 
  dplyr::select(trp_id) %>% 
  dplyr::mutate(
    year = 2021,
    month = 1
  )

mdts_prepared <- 
  mdts %>% 
  dplyr::bind_rows(points_without_any_mdt) %>% 
  tidyr::complete(trp_id, year, month, fill = list(coverage = 0)) %>% 
  dplyr::mutate(
    month_object = lubridate::make_date(year = year, month = month),
    month_name = lubridate::month(month_object, label = TRUE, abbr = FALSE),
    last_day_of_month = lubridate::ceiling_date(month_object, unit = "month"),
    tertial = 
      dplyr::case_when(
        month < 5 ~ 1,
        month < 9 ~ 2,
        TRUE ~ 3
      )
  )

trp_mdt <- points %>% 
  dplyr::left_join(
    mdts_prepared,
    by = "trp_id"
  ) %>% 
  dplyr::filter(month_object > first_commission_in_trafikkdata) %>% 
# TODO: filter based on last end of commission?
  dplyr::ungroup()

write.csv(trp_mdt, file = "spesialuttak/trp_mdt_2021.csv", row.names = F)
```

```{r calculate_uptime}
uptime_geodata <- trp_mdt %>% 
  dplyr::filter(road_category %in% c("E", "R")) %>% 
  dplyr::group_by(
    #month_object,
    area
  ) %>% 
  dplyr::summarise(
    uptime = mean(coverage, na.rm = T),
    antall_punkt = n()
  ) %>% 
  dplyr::mutate(adm_category = "R")

uptime_svv <- trp_mdt %>% 
  dplyr::filter(road_category %in% c("E", "R")) %>% 
  #dplyr::group_by(tertial) %>% 
  dplyr::summarise(uptime = mean(coverage, na.rm = T)) %>% 
  dplyr::mutate(area = "Statens vegvesen",
                adm_category = "R")

uptime_f <- trp_mdt %>% 
  dplyr::filter(road_category %in% c("F")) %>% 
  dplyr::group_by(
  #  month_object, 
    area
  ) %>% 
  dplyr::summarise(
    uptime = mean(coverage, na.rm = T),
    antall_punkt = n(),
    .grou
  )  %>% 
  dplyr::mutate(adm_category = "F")

uptime <- 
  dplyr::bind_rows(
    uptime_geodata,
    uptime_svv,
    uptime_f
  ) %>% 
  dplyr::ungroup()

writexl::write_xlsx(uptime, path = "spesialuttak/oppetid_trp.xlsx")

# TODO: Oslo with K
```


```{r plot_prep}
# To plot full year x axis
month_start = lubridate::make_date(year = 2021, month = 1)
month_end = lubridate::make_date(year = 2021, month = 12)
full_year_x_axis <- c(month_start, month_end)
```



```{r plot_uptime_r, fig.height=7, fig.width=9}
uptime  %>% 
  dplyr::filter(adm_category == "R") %>%
  ggplot2::ggplot(aes(x = month_object, y = uptime)) +
  ggplot2::geom_line() +
  ggplot2::geom_point() +
  ggplot2::facet_grid(rows = vars(area)) +
  theme_light() +
  theme(axis.text.x = element_text(angle = 90),
        panel.grid.minor.x = element_blank()) +
  scale_x_date(breaks = scales::breaks_width("months"),
               labels = scales::label_date("%b"),
               limits = full_year_x_axis) +
  #scale_y_continuous(breaks = c(90, 95)) +
  labs(x = NULL, y = "Oppetid (%) \n",
       caption = "Data: Statens vegvesen") +
  ggtitle("Gjennomsnittlig oppetid på trafikkregistreringspunkt",
          subtitle = "Europa- og riksveg, 2021")
```

</br>

```{r table}
uptime %>%
  dplyr::mutate(month_name = lubridate::month(month_object, label = TRUE)) %>% 
  dplyr::select(month_name, area, uptime) %>%
  tidyr::pivot_wider(names_from = month_name, values_from = uptime) %>% 
  flextable::flextable() %>%
  colformat_double(j = c(2:5), digits = 1) %>%
  set_header_labels(area = "Vegforvalter") %>%
  align(i = 1, j = c(2:5), align = "center", part = "header") %>% 
  padding(j = c(2:5),
          padding.right = 25, part = "body") %>%
  bold(part = "header") %>%
  bg(bg = "#ED9300", part = "header") %>%
  border_remove() %>%
  hline_top(part = "header", border = borderline) %>%
  hline_bottom(part = "all", border = borderline) %>%
  autofit() %>%
  height_all(height = .2) %>%
  set_caption("Gjennomsnittlig oppetid på trafikkregistreringspunkt (%).",
              autonum = table_numbers,
              style = "Tabelltekst")
```

</br>

</br>

```{r plot_uptime_f, fig.height=11, fig.width=9}
uptime %>%
  dplyr::filter(adm_category == "F") %>%
  ggplot2::ggplot(aes(x = month_object, y = uptime)) +
  ggplot2::geom_line() +
  ggplot2::geom_point() +
  ggplot2::facet_grid(rows = vars(area)) +
  theme_light() +
  theme(axis.text.x = element_text(angle = 90),
        panel.grid.minor.x = element_blank()) +
  scale_x_date(breaks = scales::breaks_width("months"),
               labels = scales::label_date("%b"),
               limits = full_year_x_axis) +
  #scale_y_continuous(breaks = c(90, 95)) +
  labs(x = NULL, y = "Oppetid (%) \n",
       caption = "Data: Fylkeskommunene") +
  ggtitle("Gjennomsnittlig oppetid på trafikkregistreringspunkt",
          subtitle = "Fylkesveg, 2021")
```

</br>

```{r table_n}
uptime %>%
  dplyr::mutate(month_name = lubridate::month(month_object, label = TRUE)) %>% 
  dplyr::select(month_name, area, antall_punkt) %>%
  tidyr::pivot_wider(names_from = month_name, values_from = antall_punkt) %>% 
  flextable::flextable() %>%
  colformat_double(j = c(2:5), digits = 0) %>%
  set_header_labels(area = "Vegforvalter") %>%
  align(i = 1, j = c(2:5), align = "center", part = "header") %>% 
  padding(j = c(2:5),
          padding.right = 25, part = "body") %>%
  bold(part = "header") %>%
  bg(bg = "#ED9300", part = "header") %>%
  border_remove() %>%
  hline_top(part = "header", border = borderline) %>%
  hline_bottom(part = "all", border = borderline) %>%
  autofit() %>%
  height_all(height = .2) %>%
  set_caption("Antall trafikkregistreringspunkt som er operasjonelle eller midlertidig ute av drift. Nedlagte og planlagte punkt telles ikke med.",
              autonum = table_numbers,
              style = "Tabelltekst")
```




