---
title: "Oppetid på trafikkregistreringspunkt"
output: html_notebook
---

```{r setup, include = FALSE, echo = FALSE, warning=FALSE, message=FALSE}
# Packages are loaded through sourcing rmd_setup.R
source("rmd_setup.R")

# Traffic Data API calls to get points metadata and aadt
source("get_from_trafficdata_api.R")
source("split_road_system_reference.R")
```

Oppetiden er beregnet som gjennomsnittet av dekningsgraden for månedsdøgntrafikk per kontinuerlige trafikkregistreringspunkt. 

Dekningsgrad er definert som andel av den aktuelle perioden som har gode data.

For hvert trafikkregistreringspunkt er første igangsettingsmåned filtrert ut. Dersom sensorene i ett kjørefelt er ute av funksjon, anses hele punktet for å være ute av funksjon. 

Nedetid på grunn av vegarbeid inngår i beregning av dekningsgrad.


```{r get_data, include=FALSE}
# Calculate uptime as mean coverage for all points

periodic_trps <- read.csv2("H:/Programmering/R/trafikkdata/periodic_trp.csv")

# Point metadata from Traffic Data API
points <- get_points() %>%
  dplyr::group_by(trp_id) %>%
  dplyr::slice(which.min(validFrom)) %>% 
  dplyr::filter(!(trp_id %in% periodic_trps$trp_id))

points_er <- points %>% 
  split_road_system_reference() %>% 
  dplyr::filter(road_category %in% c("E", "R")) %>% 
  dplyr::select(trp_id, name, traffic_type, road_reference, county_name,
                validFrom, latest_day_with_data, operational_status) %>% 
  dplyr::mutate(area = dplyr::case_when(
    county_name %in% c("Oslo", "Viken", "Innlandet") ~ "Geodata 1",
    county_name %in% c("Vestfold og Telemark", "Agder", 
                       "Rogaland", "Vestland") ~ "Geodata 2",
    county_name %in% c("Møre og Romsdal", "Trøndelag", 
                       "Nordland", "Troms og Finnmark") ~ "Geodata 3"
  ))

# TODO: nye veier, ops

# Fetch MDT for all points with a first commission prior to month
mdts <- get_mdt_for_trp_list(points_er$trp_id, 2020) %>% 
  dplyr::select(trp_id, year, month, coverage) 

points_without_any_mdt <- points_er %>% 
  dplyr::filter(!(trp_id %in% mdts$trp_id)) %>% 
  dplyr::select(trp_id) %>% 
  dplyr::mutate(year = 2020,
                month = 1)

mdts_prepared <- mdts %>% 
  dplyr::bind_rows(points_without_any_mdt) %>% 
  tidyr::complete(trp_id, year, month, fill = list(coverage = 0)) %>% 
  dplyr::mutate(month_object = lubridate::make_date(year = year, month = month),
                month_name = lubridate::month(month_object, label = TRUE, abbr = FALSE),
                last_day_of_month = lubridate::ceiling_date(month_object, unit = "month"))
```

```{r data_prep}
trp_mdt <- points_er %>% 
  dplyr::left_join(mdts_prepared) %>% 
  dplyr::filter(validFrom < month_object) %>% 
  dplyr::filter(!(operational_status == "RETIRED" & 
                latest_day_with_data < last_day_of_month)) %>% 
# TODO: filter based on last end of commission?
  dplyr::ungroup() 

uptime_geodata <- trp_mdt %>% 
  dplyr::group_by(month_object, area) %>% 
  dplyr::summarise(uptime = mean(coverage, na.rm = T),
                   antall_punkt = n())

uptime_norway <- trp_mdt %>% 
  dplyr::group_by(month_object) %>% 
  dplyr::summarise(uptime = mean(coverage, na.rm = T),
                   antall_punkt = n()) %>% 
  dplyr::mutate(area = "SVV")

uptime <- dplyr::bind_rows(uptime_geodata,
                           uptime_norway)
```



```{r plot_uptime}
uptime %>%
  ggplot2::ggplot(aes(x = month_object, y = uptime)) +
  ggplot2::geom_line() +
  ggplot2::geom_point() +
  ggplot2::facet_grid(rows = vars(area)) +
  theme_light() +
  theme(axis.text.x = element_text(angle = 90),
        panel.grid.minor.x = element_blank()) +
  scale_x_date(breaks = scales::breaks_width("months"),
               labels = scales::label_date("%b")) +
  scale_y_continuous(breaks = c(90, 95)) +
  labs(x = NULL, y = "Oppetid (%) \n",
       caption = "Data: Statens vegvesen") +
  ggtitle("Gjennomsnittlig oppetid på trafikkregistreringspunkt",
          subtitle = "Europa- og riksveg, 2020")
```


```{r plot_number}
uptime_geodata %>%
  ggplot2::ggplot(aes(x = month_object, y = antall_punkt, color = area)) +
  ggplot2::geom_line() +
  ggplot2::geom_point() +
  #ggplot2::facet_grid(rows = vars(area)) +
  theme_light() +
  theme(axis.text.x = element_text(angle = 90),
        panel.grid.minor.x = element_blank()) +
  scale_x_date(breaks = scales::breaks_width("months"),
               labels = scales::label_date("%b")) +
  scale_color_manual(values = c("Geodata 1" = "#008ec2",
                                "Geodata 2" = "#ed9300",
                                "Geodata 3" = "#444f55"),
                      name = "Område") +
  labs(x = NULL, y = "Antall punkt \n",
       caption = "Data: Statens vegvesen") +
  ggtitle("Antall trafikkregistreringspunkt",
          subtitle = "Europa- og riksveg, 2020")
```



```{r table}
# index_2020_upper_lower %>%
#   dplyr::filter(period == "month") %>% 
#   dplyr::arrange(area_name, length_range, month) %>% 
#   select(area_name, month_name, year, length_range, index_lower, index_p, index_upper) %>%
#   flextable() %>%
#   colformat_num(j = 5:7, digits = 1) %>%
#   set_header_labels(area_name = "Byområde", month_name = "Måned", year = "År", length_range = "Kjøretøyklasse",
#                     index_lower = "Endring i trafikkmengde (%)") %>%
#   add_header_row(values = c("", "", "", "", "Nedre", "Estimat", "Øvre"), top = FALSE) %>% 
#   merge_at(i = 1, j = 5:7, part = "header") %>% 
#   align(i = 1, j = 5, align = "center", part = "header") %>%
#   align(i = 2, j = 5:7, align = "right", part = "header") %>% 
#   bold(part = "header") %>%
#   fontsize(size = 9, part = "all") %>%
#   font(fontname = "Lucida Sans Unicode", part = "all") %>%
#   bg(bg = "#ED9300", part = "header") %>%
#   border_remove() %>%
#   hline_top(part = "header", border = borderline) %>%
#   hline_bottom(part = "all", border = borderline) %>%
#   #autofit() %>%
#   height_all(height = .2) %>%
#   padding(padding.top = .3,
#           padding.bottom = .3) %>%
#   set_caption("Estimert samlet endring i trafikkmengde, med nedre og øvre grense for et 95 % konfidensintervall. Trafikken er sammenlignet per måned med samme måned året før.")
```





```{r lineplot, fig.height=10}
# TODO: faceting per length_range or city?
# index_2020_upper_lower %>% 
#   dplyr::filter(period == "month") %>% 
#   ggplot2::ggplot(aes(x = month_object, y = index_p, color = length_range)) +
#   ggplot2::geom_line() +
#   ggplot2::geom_point() +
#   ggplot2::facet_grid(rows = vars(area_name)) +
#   theme_light() +
#   theme(axis.text.x = element_text(angle = 90),
#         panel.grid.minor.x = element_blank()) +
#   scale_x_date(breaks = scales::breaks_width("months"),
#                labels = scales::label_date("%b")) +
#   scale_color_manual(values = c("alle" = "#008ec2",
#                                 "lette" = "#ed9300",
#                                 "tunge" = "#444f55"),
#                      name = "Kjøretøyklasse") +
#   labs(x = NULL, y = "Endring i trafikkmengde (%) \n",
#        caption = "Data: Statens vegvesen") +
#   ggtitle("Estimert endring i trafikkmengde",
#           subtitle = "Trafikkmengde i 2020 sammenlignet med 2019")
```




```{r year_to_date}
# last_month <- max(index_2020_upper_lower$month)
# 
# index_2020_upper_lower %>%
#   dplyr::filter(period == "year_to_date",
#                 month == last_month) %>% 
#   dplyr::arrange(area_name, length_range, month) %>% 
#   select(area_name, month_name, year, length_range, index_lower, index_p, index_upper) %>%
#   flextable() %>%
#   colformat_num(j = 5:7, digits = 1) %>%
#   set_header_labels(area_name = "Byområde", month_name = "Måned", year = "År", length_range = "Kjøretøyklasse",
#                     index_lower = "Endring i trafikkmengde (%)") %>%
#   add_header_row(values = c("", "", "", "", "Nedre", "Estimat", "Øvre"), top = FALSE) %>% 
#   merge_at(i = 1, j = 5:7, part = "header") %>% 
#   align(i = 1, j = 5, align = "center", part = "header") %>%
#   align(i = 2, j = 5:7, align = "right", part = "header") %>% 
#   bold(part = "header") %>%
#   fontsize(size = 9, part = "all") %>%
#   font(fontname = "Lucida Sans Unicode", part = "all") %>%
#   bg(bg = "#ED9300", part = "header") %>%
#   border_remove() %>%
#   hline_top(part = "header", border = borderline) %>%
#   hline_bottom(part = "all", border = borderline) %>%
#   height_all(height = .2) %>%
#   padding(padding.top = .3,
#           padding.bottom = .3) %>%
#   set_caption("Estimert samlet endring i trafikkmengde, med nedre og øvre grense for et 95 % konfidensintervall. Trafikken er sammenlignet for hittil i år med samme periode året før.")
```



