---
title: "TRP i VTI"
format: 
  html:
    css: svv.css
    page-layout: full
    number-sections: true
    toc: true
    toc-location: left
    toc-title: "Innhold"
    toc-expand: true
    df-print: paged
    self-contained: true
crossref:
  fig-title: Figur
  tbl-title: Tabell
  title-delim: .
  fig-prefix: figur
  tbl-prefix: tabell
editor: source
knitr: 
  opts_chunk: 
    echo: false
---


```{r}
#| label: setup
#| include: false
#| echo: false
#| warning: false
#| message: false
  
# Packages are loaded through sourcing rmd_setup.R
source("rmd_setup.R")
library(DT)
library(htmltools)
library(sf)
source("traffic_link_functions.R")
```


```{r}
#| label: data

trp_for_vti_chosen <- readr::read_rds("new_vti/vti_trp_chosen.rds")
links_chosen <- readr::read_rds("new_vti/vti_links_chosen.rds")
county_table <- readr::read_rds("new_vti/county_table.rds")
country_table <- readr::read_rds("new_vti/country_table.rds")

# Choose one (together with the neighboring) county to look at:
county_chosen <- c(4, 12) # geonumber 1:15 
# Do not leave Oslo (3) alone since it has no F roads

trp_for_vti_chosen_here <-
  trp_for_vti_chosen |> 
  dplyr::filter(
    county_geono %in% county_chosen
  )

trp_for_vti_aadt_R <- 
  trp_for_vti_chosen_here |> 
  dplyr::filter(road_category == "R")

trp_for_vti_aadt_F <- 
  trp_for_vti_chosen_here |> 
  dplyr::filter(road_category == "F")

links_in_county <-
  links_chosen |> 
  dplyr::filter(
    county_geono %in% unique(trp_for_vti_chosen_here$county_geono),
    # In map, show only chosen
    !is.na(trp_id)
  )

palett_adt <-
 leaflet::colorNumeric(
   palette = "Greens",
   domain = NULL
  )

use_in_vti_categories <- c("keep", "add", "candidate")

link_color_use_in_vti <-
  leaflet::colorFactor(
    palette = c("#B63434", "#E32129", "#4b0082"),
    domain = use_in_vti_categories,
    levels = use_in_vti_categories
  )
```


# Fylke per vegkategori
I @tbl-county oppsummeres antall trafikkregistreringspunkt som er valgt ut per fylke og vegkategori, samt hvor mye trafikkarbeid de representerer og hvilken andel dette utgjør av fylkets totale trafikkarbeid. 

```{r}
#| label: tbl-county
#| tbl-cap: "Antal trafikkregistreringspunkt som er utvalgt per fylke og vegkategori, samt andelen trafikkarbeid disse representerer."

county_table |> 
  dplyr::select(
    Fylke = county_name,
    Vegkat = road_category,
    n_trp,
    Andel_trafikkarbeid = measured_percentage_of_traffic_work
  ) |> 
  DT::datatable(
    rownames = FALSE,
    #colnames = c("Trafikkarbeid/(mill. km)"),
    filter = "none",
    options = list(
      dom = "t",
      pageLength = 30,
      autoWidth = TRUE))
```

</br>

I @fig-county_tw vises en visualisering av trafikkarbeidets fordeling per fylke og vegkategori, hvor verdiene for populasjonen og utvalget sammenlignes.

```{r}
#| label: fig-county_tw
#| fig-caption: "Fordeling av trafikkarbeid på fylkesveg."
#| fig-height: 12

links_chosen_F <-
  links_chosen |>
  dplyr::rename(
    point_id = trp_id
  ) |> 
  dplyr::filter(
    road_category == "F",
    !is.na(function_class)
  )
  
  summarised_counties <-
    links_chosen_F |> 
    dplyr::group_by(
      county_name
    ) |> 
    dplyr::group_modify(
      ~ summarise_link_population_by_function_class(.),
      .keep = TRUE
    ) |> 
    dplyr::ungroup()
  
  summarised_counties |> 
  ggplot(aes(function_class, percentage_tw, group = selection, fill = selection)) +
    geom_col(position = "dodge2") +
    theme_light() +
    theme(
      axis.ticks.x = element_blank(),
      panel.grid.minor.x = element_blank(),
      panel.grid.major.x = element_blank(),
      panel.grid.minor.y = element_blank(),
      plot.background = element_rect(fill = svv_background_color),
      panel.background = element_rect(fill = svv_background_color),
      legend.background = element_rect(fill = svv_background_color),
      legend.position = "bottom"
    ) +
    scale_fill_manual(
      values = c(
        "populasjon" = "#008ec2",
        "utvalg" = "#ed9300"
      ),
      labels = c(
        "Alle trafikklenker (populasjon)",
        "Trafikklenker med trafikkregistrering"
      ),
      name = "Utvalg"
    ) +
    labs(
      x = "Funksjonsklasse",
      y = NULL
    ) +
    ggtitle(
      "Trafikkarbeid fordelt på funksjonsklasse",
      "Data for 2024"
    ) +
  facet_wrap(
    vars(county_name),
    ncol = 2
  )
```


# Norge per vegkategori
I @tbl-country oppsummeres antall trafikkregistreringspunkt som er valgt ut per vegkategori, samt hvor mye trafikkarbeid de representerer og hvilken andel dette utgjør av landets totale trafikkarbeid.

```{r}
#| label: tbl-country
#| tbl-cap: "Antal trafikkregistreringspunkt som er utvalgt per fylke og vegkategori, samt andelen trafikkarbeid disse representerer."

country_table |> 
  dplyr::select(
    Vegkat = road_category,
    n_trp,
    Andel_trafikkarbeid = measured_percentage_of_traffic_work
  ) |> 
  DT::datatable(
    rownames = FALSE,
    filter = "none",
    options = list(
      dom = "t",
      pageLength = 30,
      autoWidth = TRUE))
```

</br>

I @fig-country_tw vises en visualisering av trafikkarbeidets fordeling per fylke og vegkategori, hvor verdiene for populasjonen og utvalget sammenlignes.

```{r}
#| label: fig-country_tw
#| fig-caption: "Fordeling av trafikkarbeid på fylkesveg."

links_chosen |>
  dplyr::rename(
    point_id = trp_id
  ) |> 
  dplyr::filter(
    road_category == "F",
    !is.na(function_class)
  ) |> 
  visualize_function_class_distribution()
```

# Kart
Kartet i @fig-map viser hvilke trafikkregistreringspunkt som nå er valgt ut til bruk i Vegtrafikkindeksen.

```{r}
#| label: fig-map
#| fig-caption: "Trafikklenkene med utvalgte trafikkregistreringspunkt til bruk i Vegtrafikkindeksen."

trp_for_vti_chosen_here |> 
  leaflet(
    width = "100%",
    options = leafletOptions(
      crs = nvdb_crs,
      zoomControl = TRUE
    )
  ) |> 
  addTiles(
    urlTemplate = nvdb_map_url,
    attribution = nvdb_map_attribution
  ) |> 
  addCircleMarkers(
    data = trp_for_vti_aadt_R,
    group = "R",
    radius = 7,
    stroke = T,
    weight = 2,
    color = "#58b02c",
    opacity = 0.8,
    fill = T,
    fillColor = ~palett_adt(adt),
    fillOpacity = 0.8,
    label = ~trp_label
  ) |> 
  addCircleMarkers(
    data = trp_for_vti_aadt_F,
    group = "F",
    radius = 7,
    stroke = T,
    weight = 2,
    color = "#008ec2",
    opacity = 0.8,
    fill = T,
    fillColor = ~palett_adt(adt),
    fillOpacity = 0.8,
    label = ~trp_label
  ) |> 
  addPolylines(
    data = links_in_county,
    opacity = 0.8,
    #fill = T,
    color = ~link_color_use_in_vti(use_in_vti),
    highlightOptions = highlightOptions(
      bringToFront = TRUE,
      sendToBack = FALSE,
      color = "#000000",
      opacity = 0.6
      )
    ) |> 
  addLegend(
    "bottomright",
    pal = palett_adt,
    values = ~adt,
    title = "ÅDT",
    opacity = 0.7,
    labFormat = labelFormat(big.mark = " ")
  ) |> 
  addLegend(
    "bottomright",
    pal = link_color_use_in_vti,
    values = ~links_in_county$use_in_vti,
    title = "I fjor",
    opacity = 0.7
  ) |> 
  addLayersControl(
    overlayGroups = c("F", "R"),
    options = layersControlOptions(collapsed = FALSE)
  )
```

