Resultatene for hele kalenderår er gitt i tabell @tbl-trp_36. En tidsserie med månedsvis utvikling er vist i figur @fig-plot_city_36.

```{r}
#| label: tbl-trp_36
#| tbl-cap: "Tre års glidende indeks."

city_36_month |> 
  dplyr::slice_max(
    month_n,
    by = year
  ) |> 
  create_city_mdt_36_index_table_ci() |> 
  flextable::footnote(
    i = 1,
    j = 2,
    value = flextable::as_paragraph(
      c(tbl_cap_all_36)
    ),
    ref_symbols = c("a"),
    part = "header"
  ) |> 
  flextable::fontsize(
    size = 8,
    part = "footer"
  )
```

{{< pagebreak >}}


```{r}
#| label: fig-plot_city_36
#| fig-cap: "Tidsserie med tre års glidende indeks. Skravert område angir usikkerheten i beregningene i form av et 95 % konfidensintervall."
#| fig-scap: "Tidsserie med tre års glidende indeks." 
#| fig-dpi: 600

visualize_city_36_mdt_index(
  city_36_month,
  caption_credit,
  "Estimert endring i trafikkmengde siste glidende 3 år",
  paste0(
    "Sammenlignet med ",
    base_year
  )
)


# library(svglite)
# plot_36 <- 
#   visualize_city_36_mdt_index(
#   city_36_month,
#   caption_credit,
#   "Estimert endring i trafikkmengde siste glidende 3 år",
#   paste0(
#     "Sammenlignet med ",
#     base_year
#   )
# )
# 
# ggsave(file = "H:/Programmering/R/byindeks/spesialuttak/glidende_indeks.svg", plot = plot_36, width=10, height=8)
```

\vspace{7mm}

::: {.callout-warning icon=false}

## Resultat nullvekstmål

<!--Sammenlignet med referanseåret er trafikkmengden de siste tre årene i gjennomsnitt-->
<!--Sammenlignet med referanseåret har trafikken de siste tre årene i gjennomsnitt hatt en -->
For de `r latest_36_n_trp` byindekspunktene som inngår i indeksen for tre års glidende gjennomsnitt, 
viser beregningen at trafikken for de tre siste årene har hatt en `r latest_36_sentence` sammenlignet med referansåret `r base_year`.
Beregningene har en feilmargin som betyr at trafikknivået ligger et sted mellom 
`r stringr::str_replace(sprintf("%.1f", latest_36_index$ci_lower), "\\.", ",")` % og 
`r stringr::str_replace(sprintf("%.1f", latest_36_index$ci_upper), "\\.", ",")` % sammenlignet med referanseåret. `r latest_36_ci_conclusion`

:::

\vspace{5mm}

Byindeksen har en viss usikkerhet knyttet til seg fordi den beregnes med data fra et begrenset *utvalg* trafikkregistreringspunkt.  Intervallet som er angitt ovenfor er et konfidensintervall på 95 %, som vil si at den sanne endringen i trafikkmengde vil ligge innenfor intervallet 95 % av gangene en tilsvarende måling blir gjort. Usikkerheten er i stor grad avhengig av hvor ulik endringen er i de trafikkregistreringspunktene som inngår i beregningene. Større endringer i vegnettet, som lokalt fører til endrete rutevalg for en betydelig andel av trafikken, vil derfor bidra til økt usikkerhet. Se forøvrig @sec-traffic for en nærmere omtale av spesielle trafikkforhold.

