Resultatene for hele kalenderår er gitt i tabell @tbl-trp_36. En tidsserie med månedsvis utvikling er vist i figur @fig-plot_city_36.

```{r}
#| label: tbl-trp_36
#| tbl-cap: "Tre års glidende indeks."

city_36_month |> 
  dplyr::slice_max(
    month_n,
    by = year
  ) |> 
  create_city_mdt_36_index_table_ci() |> 
  flextable::footnote(
    i = 1,
    j = 2,
    value = flextable::as_paragraph(
      c(tbl_cap_all_36)
    ),
    ref_symbols = c("a"),
    part = "header"
  ) |> 
  flextable::fontsize(
    size = 8,
    part = "footer"
  )
```

{{< pagebreak >}}


```{r}
#| label: fig-plot_city_36
#| fig-cap: "Tidsserie med tre års glidende indeks. Skravert område angir usikkerheten i beregningene i form av et 95 % konfidensintervall."
#| fig-scap: "Tidsserie med tre års glidende indeks." 
#| fig-dpi: 600

visualize_city_36_mdt_index(
  city_36_month,
  caption_credit,
  "Estimert endring i trafikkmengde siste glidende 3 år",
  paste0(
    "Sammenlignet med ",
    base_year
  )
)
```

\vspace{7mm}

::: {.callout-warning icon=false}

## Resultat nullvekstmål

Sammenlignet med referanseåret er trafikkmengden de siste tre årene i gjennomsnitt `r latest_36_sentence`. 

:::

\vspace{5mm}

Tas måleusikkerheten i betraktning, ligger endringen i trafikkmengden mellom 
`r stringr::str_replace(sprintf("%.1f", latest_36_index$ci_lower), "\\.", ",")` % og 
`r stringr::str_replace(sprintf("%.1f", latest_36_index$ci_upper), "\\.", ",")` %. Dette intervallet er et konfidensintervall på 95 %, som vil si at den sanne endringen i trafikkmengde vil ligge innenfor et slikt intervall 95 % av gangene en tilsvarende måling blir gjort. Usikkerheten er i stor grad avhengig av hvor mange trafikkregistreringspunkter som inngår i beregningene, men også større trafikale omfordelinger vil bidra.

